---
title: "Επεξεργασία δεδομένων με το πακέτο `dplyr`"
author: "Κώστας Κούδας"
cache: TRUE
date: "`r Sys.Date()`"
format:
  html:
    toc: true
    number-sections: true
    fig-cap: true
---


# Προαπαιτούμενα



```{r}
rm(list = ls())
if(!require(tidyverse)){
  install.packages("tidyverse")
  library(tidyverse)
}
if(!require(nycflights13)){
  install.packages("nycflights13")
  library(nycflights13)
}
```

```{r}
flights
```

# Επιλογή γραμμών με βάση κάποια κριτήρια (`filter`)

## Απλή


8 Οκτωβρίου

```{r}
filter(flights, month==10, day==8)
```

Στις αρχές του έτους.

```{r}
filter(flights, month<=3)
```


```{r}
filter(flights, origin == "EWR")
```

## Λογικοί τελεστές

Καλοκαίρι

```{r}
filter(flights, month<=8 & month>=6)
```

Πάσχα

```{r}
filter(flights,(month == 4 & day >=29) | (month==5 & day<=12))
```

# Διάταξη


## Διάταξη γραμμών (`arrange`)

Με βάση την καθυστέρηση σε αύξουσα σειρά.

```{r}
arrange(flights, dep_delay)
```

Με βάση την καθυστέρηση σε φθίνουσα σειρά.

```{r}
arrange(flights, desc(dep_delay))
```

## Διάταξη στηλών (`select`)

Βάζουμε τις στήλες των καθυστερήσεων πρώτες

```{r}
select(flights, dep_delay, arr_delay, everything())
```

# Επιλογή στηλών (`select`)

```{r}
select(flights, year, month)
```

```{r}
select(flights, origin, dep_delay)
```


Επιλογή στηλών από `dep_time` έως `arr_time`.

```{r}
select(flights, dep_time:arr_time)
```


Επιλογή στηλών εκτός από αυτές μεταξύ των `dep_time` έως `arr_time`.

```{r}
select(flights,-(dep_time:arr_time))
```

# Νέες μεταβλητές

## Προσθήκη νέων μεταβλητών (`mutate`)

```{r}
flightsShort <- select(flights, year:day, ends_with("delay"), distance, air_time)
flightsShort
```

Προσθήκη αναμονής και ταχύτητας


```{r}
mutate(flightsShort, gain = arr_delay-dep_delay, speed = distance/air_time * 60)
```


## Πίνακας με μόνο νέες&επιλεγμένες μεταβλητές (`transmute`)

```{r}
transmute(flights, origin, gain = arr_delay-dep_delay, speed = distance/air_time * 60)
```

# Ομαδοποίηση (`group_by`)

Οι πτήσεις χωρισμένες σε ομάδες πτήσεων Ιανουαρίου, Φεβρουαρίου κτλ, ανεξάρτητα από το έτος

```{r}
by_month <- group_by(flights, month)
by_month
```

Οι πτήσεις χωρισμένες σε ομάδες πτήσεων Ιανουαρίου, Φεβρουαρίου κτλ στο έτος

```{r}
by_month2 <- group_by(flights, year, month)
by_month2
```

Οι πτήσεις χωρισμένες σε ομάδες ανά ημέρα.


```{r}
by_day <- group_by(flights, year, month, day)
by_day
```

# Σύνοψη (`summarise`)

Μέση καθυστέρηση ανά μήνα.

```{r}
summarise(by_month, 
          delay = mean(dep_delay, na.rm=T) 
          )
```

Μέση καθυσ΄τερηση ανά συγκεκριμένη ημέρα του έτους.


```{r}
summarise(by_day,delay = mean(dep_delay, na.rm=T))
```


# Αγωγός (`%>%`)

Χωρίζουμε τις πτήσεις σε ομάδες ανά προορισμό.

```{r}
by_dest <- group_by(flights,dest)
by_dest
```



```{r}
delay <- summarise(by_dest,
                   count = n(), # Μετρά τις πτήσεις στον κάθε προορισμό
                   dist = mean(distance, na.rm=T), # Μέση απόσταση προς τον εκάστοτε προορισμό
                   delay = mean(arr_delay, na.rm=T) # Μέση καθυστέρηση που αφορά τον εκάστοτε προορισμό
                   )
delay <- filter(delay, count>20, dest != "JFK") # Κρατάμε δημοφιλείς προορισμούς, εκτός του αεροδρομίου JFK
delay
```


Ο αγωγός `%>%` σημαίνει `ακολούθως`:



```{r}
delayA <- flights %>% # πτήσεις ΑΚΟΛΟΥΘΩΣ
  group_by(dest) %>% # ομαδοποίησε βάσει προορισμού ΑΚΟΛΟΥΘΩΣ
  summarise( # συνόψισε
    count = n(),
    dist = mean(distance, na.rm=T),
    delay = mean(arr_delay, na.rm=T)
  ) %>% # ΑΚΟΛΟΥΘΩΣ
  filter(count>20, dest != "JFK") # φιλτράρισε

delayA
```


```{r}
flights %>% # πάρε τις πτήσεις ΑΚΟΛΟΥΘΩΣ
  filter(!is.na(dep_delay), !is.na(arr_delay)) %>% # διώξε τις ακυρώσεις ΑΚΟΛΟΥΘΩΣ
  group_by(tailnum) %>% # ομαδοποίησε βάσει αριθμού πτήσης ΑΚΟΛΟΥΘΩΣ
  summarise( # συνόψισε
    delay = mean(arr_delay, na.rm=T),
    n = n()
  ) %>% # ΑΚΟΛΟΥΘΩΣ
  ggplot(mapping = aes(x=n, y=delay))+geom_point(alpha = 1/10) # κάνε διάγραμμα διασποράς
```





















































