---
title: "Επεξεργασία δεδομένων με το πακέτο `dplyr`"
author: "Κώστας Κούδας"
cache: TRUE
date: "`r Sys.Date()`"
format:
  html:
    toc: true
    number-sections: true
    fig-cap: true
---


# Προαπαιτούμενα



```{r}
rm(list = ls())
if(!require(tidyverse)){
  install.packages("tidyverse")
  library(tidyverse)
}
if(!require(nycflights13)){
  install.packages("nycflights13")
  library(nycflights13)
}
```

```{r}
flights
```

# Επιλογή γραμμών με βάση κάποια κριτήρια

## Απλή


8 Οκτωβρίου

```{r}
filter(flights, month==10, day==8)
```

Στις αρχές του έτους.

```{r}
filter(flights, month<=3)
```


```{r}
filter(flights, origin == "EWR")
```

## Λογικοί τελεστές

Καλοκαίρι

```{r}
filter(flights, month<=8 & month>=6)
```

Πάσχα

```{r}
filter(flights,(month == 4 & day >=29) | (month==5 & day<=12))
```

# Διάταξη


## Διάταξη γραμμών

Με βάση την καθυστέρηση σε αύξουσα σειρά.

```{r}
arrange(flights, dep_delay)
```

Με βάση την καθυστέρηση σε φθίνουσα σειρά.

```{r}
arrange(flights, desc(dep_delay))
```

## Διάταξη στηλών

Βάζουμε τις στήλες των καθυστερήσεων πρώτες

```{r}
select(flights, dep_delay, arr_delay, everything())
```

# Επιλογή στηλών

```{r}
select(flights, year, month)
```

```{r}
select(flights, origin, dep_delay)
```


Επιλογή στηλών από `dep_time` έως `arr_time`.

```{r}
select(flights, dep_time:arr_time)
```


Επιλογή στηλών εκτός από αυτές μεταξύ των `dep_time` έως `arr_time`.

```{r}
select(flights,-(dep_time:arr_time))
```

# Νέες μεταβλητές

## Προσθήκη νέων μεταβλητών

```{r}
flightsShort <- select(flights, year:day, ends_with("delay"), distance, air_time)
flightsShort
```

Προσθήκη αναμονής και ταχύτητας


```{r}
mutate(flightsShort, gain = arr_delay-dep_delay, speed = distance/air_time * 60)
```


## Πίνακας με μόνο νέες&επιλεγμένες μεταβλητές

```{r}
transmute(flights, origin, gain = arr_delay-dep_delay, speed = distance/air_time * 60)
```

# Ομαδοποίηση

Οι πτήσεις χωρισμένες σε ομάδες πτήσεων Ιανουαρίου, Φεβρουαρίου κτλ, ανεξάρτητα από το έτος

```{r}
by_month <- group_by(flights, month)
by_month
```

Οι πτήσεις χωρισμένες σε ομάδες πτήσεων Ιανουαρίου, Φεβρουαρίου κτλ στο έτος

```{r}
by_month2 <- group_by(flights, year, month)
by_month2
```

Οι πτήσεις χωρισμένες σε ομάδες ανά ημέρα.


```{r}
by_day <- group_by(flights, year, month, day)
by_day
```

# Σύνοψη

```{r}
summarise(by_month, delay = mean(dep_delay, na.rm=T))
```

```{r}
summarise(by_day,delay = mean(dep_delay, na.rm=T))
```









































