---
title: "Επίδραση ενός παράγοντα"
author: "Κώστας Κούδας"
cache: TRUE
date: "`r Sys.Date()`"
format:
  html:
    toc: true
    number-sections: true
    fig-cap: true
---

```{r}
#| label = "setup",
#| include = FALSE
knitr::opts_chunk$set(echo = TRUE)
library(kableExtra)
```

```{r}
#| echo = F
rm(list = ls())
```

# Εισαγωγή δεδομένων

Στο [A Comparison of Study Strategies for Passages: Rereading, Answering Questions, and Generating Questions](https://pubmed.ncbi.nlm.nih.gov/20853989/#:~:text=We%20show%2C%20however%2C%20that%20generating,were%20more%20beneficial%20than%20rereading.) εξετάζεται η αποτελεσματικότητα διαφόρων στρατηγικών μάθησης. Από το [Statistics for the Behavioral Sciences](https://www.amazon.com/Statistics-Behavioral-Sciences-Frederick-Gravetter/dp/1111830991) αντλούμε τον πίνακα με τα αποτελέσματα κάποιων τεστ αξιολόγησης που εξήχθησαν.

| ΔΙΑΒΑΣΜΑ | ΔΙΑΒΑΣΜΑ ΚΑΙ ΑΠΑΝΤΗΣΗ ΕΡΩΤΗΣΕΩΝ | ΔΙΑΒΑΣΜΑ, ΑΠΑΝΤΗΣΗ ΚΑΙ ΔΗΜΙΟΥΡΓΙΑ ΕΡΩΤΗΣΕΩΝ |
|:--------------:|:----------------------:|:-------------------------------:|
| 2 | 5 | 8 |
| 3 | 9 | 6 |
| 8 | 10 | 12 |
| 6 | 13 | 11 |
| 5 | 8 | 11 |
| 6 | 9 | 12 |

Αυτόν τον εισάγουμε στην γράφοντας τα ακόλουθα:

```{r}
diabasma <- c(2, 3, 8, 6, 5, 6)
diab_apantEr <- c(5, 9, 10, 13, 8, 9)
diab_apantEr_dimiourgEr <- c(8, 6, 12, 11, 11, 12)
dedomena <- data.frame(DIABASMA=diabasma,
                        DIABASMA_APANTISI_EROTISEON=diab_apantEr,
                        DIABASMA_APANTISI_EROTISEON_DIMIOURGIA_ER=diab_apantEr_dimiourgEr)
```

Δεχόμαστε ως μηδενική υπόθεση ($\boldsymbol{\mathcal{H}_0}$) την παραδοχή ότι δεν έχουν καμιά διαφορά οι τρεις αυτές στρατηγικές μάθησης. Η εναλλακτική υπόθεση, αυτό δηλαδή που περιμένουμε να συμβαίνει αν η $\boldsymbol{\mathcal{H}_0}$ είναι εσφαλμένη, ισχυρίζεται πως, ναι, έχουν διαφορά αυτές οι τρεις στρατηγικές, παίζει, δηλαδή, ρόλο στα μαθησιακά μας αποτελέσματα το ποια υιοθετούμε.

Ακολούθως θα χρησιμοποιήσουμε τη συνάρτηση `stack()` που γνωρίσαμε στην ενότητα [Αναδιαμόρφωση πίνακα](pinakes.html#4_Αναδιαμόρφωση_πίνακα), ώστε να μετατρέψουμε τον πίνακα σε μακράς μορφής. Ο λόγος είναι ότι θέλουμε να φτιάξουμε δύο στήλες:

-   μια στήλη με ενδείξεις τις τιμές του παράγοντα «στρατηγική μελέτης», δηλαδή τα «διάβασμα», «διάβασμα και απάντηση ερωτήσεων» και «διάβασμα, απάντηση και δημιουργία ερωτήσεων» (αυτή ονοματίστηκε αυτόματα `ind`) και

-   μία στήλη με τις επιδώσεις των υποκειμένων στην εκάστοτε στρατηγική μάθησης (αυτή ονοματίστηκε αυτόματα ως `values`).

```{r}
dedomenaLong <- stack(dedomena)
```

```{r}
#| echo = F,
#| results = "asis",
#| message = FALSE
knitr::kable(dedomenaLong) %>%
  kable_styling("striped", full_width = F) %>%
  scroll_box(width = "max-content", height = "200px")
```

# Ανάλυση διασποράς – ANOVA

Μία πρώτη προσέγγιση στο ζήτημα θα επιτευχθεί μέσω της ANOVA. Αυτή προϋποθέτει την κανονικότητα του πληθυσμού, από τον οποίο αντλήθηκαν τα δείγματα. Οπότε είναι σημαντικό να έχει γίνει ο αντίστοιχος έλεγχος.

Θα χρησιμοποιήσουμε, λοιπόν, τη συνάρτηση `aov()` και αμέσως μετά με την `summary()` θα δούμε μια περίληψη των αποτελεσμάτων. Η συνάρτηση `aov(🎻🎻🎻 ~ as.factor(🧑🧑🧑), data = 💻💻💻)` εξετάζει:

-   μέσα από τον πίνακα δεδομένων `💻💻💻` (δηλαδή τον `dedomenaLong`)

-   την επίδραση του παράγοντα `🧑🧑🧑` (εδώ αυτός είναι οι τρεις στρατηγικές μελέτης που καταγράφονται στη στήλη `ind`)

-   στις τιμές `🎻🎻🎻` (εν προκειμένω, στην επίδωση των υποκειμένων όπως αυτή αναγράφεται στη στήλη `values`).

```{r}
stratigikiANOVA <- aov(values ~ as.factor(ind), data = dedomenaLong)
summary(stratigikiANOVA)
```

Βλέπουμε λοιπόν ότι η p-τιμή είναι 0.00656 (=0.656%), άρα πολύ μικρότερη της 5% που έχουμε συνήθως ως επίπεδο σημαντικότητας. Επομένως ο παράγοντας «στρατηγική μάθησης» με τις στρατηγικές που αναφέραμε παίζει ρόλο στο τελικό μαθησιακό αποτέλεσμα.

# Έλεγχος Kruskal-Wallis

Όπως είπαμε, η ANOVA έχει κάποιες απαιτήσεις από το δείγμα μας, που μπορεί να την καταστήσουν αναξιόπιστη. Αν δεν θέλουμε να μπλέξουμε με έλεγχο κανονικότητας, μπορούμε εναλλακτικά αυτής να εκτελέσουμε έναν άλλον έλεγχο, τον Kruskal-Wallis.

Εν προκειμένω θα χρησιμοποιήσουμε τη συνάρτηση `kruskal.test()`. Η συνάρτηση `kruskal.test(🎻🎻🎻 ~ as.factor(🧑🧑🧑), data = 💻💻💻)` εξετάζει:

-   μέσα από τον πίνακα δεδομένων `💻💻💻` (δηλαδή τον `dedomenaLong`)

-   την επίδραση του παράγοντα `🧑🧑🧑` (εδώ αυτός είναι οι τρεις στρατηγικές μελέτης που καταγράφονται στη στήλη `ind`)

-   στις τιμές `🎻🎻🎻` (εν προκειμένω, στην επίδωση των υποκειμένων όπως αυτή αναγράφεται στη στήλη `values`).

Γράφουμε:

```{r}
kruskal.test(values ~ as.factor(ind), data = dedomenaLong)
```

Και πάλι η μηδενική υπόθεση απορρίπτεται αφού η p-τιμή προέκυψε μικρότερη του 0.05. Έχουμε έναν λόγο παραπάνω, λοιπόν, να θεωρούμε πως ο παράγοντας «τρόπος διαβάσματος» παίζει ρόλο αν θα είναι το απλό διάβασμα ή το απλό διάβασμα σε συνδυασμό με απαντήσεις ερωτήσεων ή και σε συνδυασμό με την κατασκευή ερωτήσεων.

Συνολικά ο κώδικας που γράψαμε είναι ο παρακάτω:

```{r}
#| eval = F
diabasma <- c(2, 3, 8, 6, 5, 6)
diab_apantEr <- c(5, 9, 10, 13, 8, 9)
diab_apantEr_dimiourgEr <- c(8, 6, 12, 11, 11, 12)
dedomena <- data.frame(DIABASMA=diabasma,
                        DIABASMA_APANTISI_EROTISEON=diab_apantEr,
                        DIABASMA_APANTISI_EROTISEON_DIMIOURGIA_ER=diab_apantEr_dimiourgEr)
dedomenaLong <- stack(dedomena)
stratigikiANOVA <- aov(values ~ as.factor(ind), data = dedomenaLong)
summary(stratigikiANOVA)
kruskal.test(values ~ as.factor(ind), data = dedomenaLong) 
```

# Έλεγχος Wilcoxon

::: panel-tabset
## Για αναξέρτητα δείγματα

```{r}
#| echo = F
rm(list = ls())
```

Υπάρχουν περιπτώσεις που ο παράγοντας, του οποίου την επίδραση εξετάζουμε, παίρνει δύο τιμές. Π.χ. ο παράγοντας «φύλο» παίρνει τις τιμές «άρρεν» και «θήλυ», ο παράγοντας «είναι νόμιμη η κάνναβη» παίρνει τις τιμές «ναι» και «όχι» κ.τ.λ. Σ’ αυτές τις περιπτώσεις, αν και η ANOVA και ο έλεγχος Kruskal-Wallis αποδίδουν, θα απευθυνθούμε σ’ έναν άλλο που είναι εξειδικευμένος γι’ αυτές τις περιπτώσεις. Αυτός είναι ο έλεγχος Wilcoxon.

Εδώ αντλήσαμε δεδομένα από τον [OECD](https://data.oecd.org/eduatt/adult-education-level.htm#indicator-chart) σχετικά με το μορφωτικό επίπεδο των ενηλίκων και από την [The World Bank – Gender Data Portal](https://genderdata.worldbank.org/indicators/sg-law-eqrm-wk/) για το αν στην εκάστοτε χώρα οι γυναίκες αμείβονται εξίσου με τους άντρες για την ίδια δουλειά. Αυτά αποθηκεύτηκαν στα αρχεία epipedoEkp.csv και IsiAntimErg.csv, οι 100 πρώτες γραμμές των οποίων παρατίθενται παρακάτω.

-   **epipedoEkp.csv**

```{r}
#| echo = F,
#| results = "asis",
#| message = FALSE
epipedoEkp <- read.csv("epipedoEkp.csv")
knitr::kable(head(epipedoEkp,n=100)) %>%
  kable_styling("striped", full_width = F) %>%
  scroll_box(width = "100%", height = "200px")
```

-   **IsiAntimErg.csv**

```{r}
#| echo = F,
#| results = "asis",
#| message = FALSE
IsiAntimErg <- read.csv("IsiAntimErg.csv")
knitr::kable(head(IsiAntimErg,n=100)) %>%
  kable_styling("striped", full_width = F) %>%
  scroll_box(width = "100%", height = "200px")
```

Θα εξετάσουμε κατά πόσον ο παράγοντας «οι γυναίκες αμείβονται εξίσου με τους άντρες για την ίδια δουλειά» (με τιμές 1=«ναι» και 0=«όχι») επιδρά στο ποσοστό των γυναικών που έχουν τελειώσει την τριτοβάθμια εκπαίδευση.

Αρχικά τροποποιούμε και ενώνουμε τους δύο πίνακες σε έναν, γράφοντας:

```{r}
names(IsiAntimErg)[names(IsiAntimErg) == "Country.Code"] <- "LOCATION"
names(IsiAntimErg)[names(IsiAntimErg) == "Year"] <- "TIME"
epipedoEkpALL <- epipedoEkp[epipedoEkp$SUBJECT == "TRY",]
EkpErgALL <- merge(IsiAntimErg, epipedoEkpALL, by = c("LOCATION","TIME"))
```

```{r}
#| echo = F,
#| results = "asis",
#| message = FALSE
knitr::kable(head(EkpErgALL,n=100)) %>%
  kable_styling("striped", full_width = F) %>%
  scroll_box(width = "100%", height = "200px")
```

Ακολούθως γράφουμε:

```{r}
wilcox.test(Value.y ~ Value.x, data = EkpErgALL)
```

Ως μηδενική υπόθεση πήραμε το ότι ο παράγοντας δεν επιδρά, δηλαδή ότι είτε οι γυναίκες αμείβονται εξίσου με τους άντρες είτε όχι, το ποσοστό γυναικών στην τριτοβάθμια δεν αλλάζει.

Δεδομένου αυτού, αυτή η μικροσκοπική p-τιμή που βρήκαμε κάνει εντελώς απίθανη αυτή την παραδοχή. Άρα όντως ο παράγοντας «οι γυναίκες αμείβονται εξίσου με τους άντρες για την ίδια δουλειά» επιδρά στο ποσοστό των γυναικών που έχουν τελειώσει την τριτοβάθμια εκπαίδευση.

Εδώ θα πρέπει να πούμε πως ο παράγοντας «οι γυναίκες αμείβονται εξίσου με τους άντρες για την ίδια δουλειά» και το ποσοστό των γυναικών που έχουν τελειώσει την τριτοβάθμια εκπαίδευση δεν έχουν σχέση αιτίου-αιτιατού. Αυτό που στην πραγματικότητα βρήκαμε είναι η αλληλεξάρτησή τους. Πολύ πιθανόν ένας άλλος παράγοντας που καθορίζει το ένα να διαμορφώνει και το άλλο.

## Για ζευγαρωτά δεδομένα

Στο προηγούμενο παράδειγμα συγκρίναμε δύο δείγματα. Ένα δείγμα χωρών που οι γυναίκες αμείβονται εξίσου με τους άντρες για την ίδια δουλειά με ένα άλλο που οι γυναίκες δεν αμείβονται εξίσου με τους άντρες για την ίδια δουλειά. Προσπαθήσαμε να δούμε αν παίζει ρόλο αυτό το γεγονός στο ποσοστό των γυναικών που έχουν τελειώσει την τριτοβάθμια εκπαίδευση.

Τι γίνεται όμως αν δεν είχαμε δύο ξεχωριστά δείγματα χωρών, αλλά για την κάθε χώρα είχαμε για κάποια περίοδο ότι οι γυναίκες δεν αμείβονται εξίσου με τους άντρες για την ίδια δουλειά, ενώ για κάποια άλλη ότι αμείβονται, μαζί με τα αντίστοιχα ποσοστά των γυναικών που έχουν τελειώσει την τριτοβάθμια εκπαίδευση; Τότε δεν θα μιλάγαμε για δύο ξεχωριστά δείγματα, αλλά για ζευγάρια χωρών πριν και μετά από αυτή την αλλαγή πολιτικής προς τις γυναίκες.

Επειδή δεν μπορέσαμε να βρούμε δεδομένα σχετικά με αυτό που συζητάμε, ψάξαμε να βρούμε κάποια άλλα. Παρουσιάζουμε κάποια δεδομένα από τη σελίδα Υλικό Φυσικής-Χημείας του κυρίου Π. Μάλλιου. Ο εν λόγω καθηγητής κατέθεσε μια ερώτηση προς το ακροατήριο (https://forumning.wordpress.com/2016/10/21/πρέπει-αυτός-ο-μαθητής-να-προαχθεί-2/) «Θα έπρεπε ο μαθητής με αυτούς τους βαθμούς να προαχθεί;» παραθέτοντας τους βαθμούς του μαθητή.

Αρχικά τους περνάμε στην R, ως ακολούθως:

```{r}
elegxos <- data.frame(
    mathimata = c("Θρησκευτικά", "Αρχαία Γενικής", "Νεοελληνική Γλώσσα", "Νεοελληνική Λογοτεχνία", "Άλγεβρα", "Γεωμετρία", "Φυσική", "Χημεία", "Βιολογία", "Η/Υ", "Ιστορία", "Φιλοσοφία", "Πολιτική Παιδεία", "Αρχαία Προσανατολισμού", "Κοινωνιολογία"),
    a_tetramino = c(13,12,10,11,11,11,10,11,12,13,11,10,14,13,14),
    b_tetramino = c(13,13,12,13,13,13,12,12,12,16,12,12,14,13,14),
    exetaseis = c(4, 6.6, 7, 12, 6, 3, 1, 3, 3, 5.6, 5, 6, 1, 10, 10)
  )
elegxos
```

Αυτό που θέλουμε εν προκειμένω να δούμε είναι το αν ο παράγοντας «εξετάσεις» έχει επίδραση στη βαθμολογία του μαθητή. Δηλαδή, το τάδε μάθημα στις εξετάσεις έχει διαφορετική βαθμολογία σε σύγκριση με τα τετράμηνα;

Καταρχάς ας συμπυκνώσουμε τη βαθμολογία των δύο τετραμήνων στο μέσο όρο τους.

```{r}
elegxos$tetramina <- (elegxos$a_tetramino+elegxos$b_tetramino)/2
elegxos
```

Έτσι, εκτελούμε τον κάτωθι έλεγχο Wilcoxon με την προσθήκη της παραμέτρου `paired = TRUE`.

```{r}
#| message = FALSE,
#| warning = FALSE
wilcox.test(elegxos$tetramina, elegxos$exetaseis, paired = TRUE)
```

Προκύπτει p-τιμή `r wilcox.test(elegxos$tetramina, elegxos$exetaseis, paired = TRUE)$p.value`, δηλαδή αρκετά μικρότερη από το 5%, από την πιθανότητα που θα θεωρούσαμε ότι μπορεί να δικαιολογήσει την απόκλιση που βλέπουμε, αν οι εξετάσεις δεν διαφοροποιούνταν από τα τετράμηνα. Με άλλα λόγια, οι εξετάσεις παίζουν ρόλο στη βαθμολογία, διότι στην αντίθετη περίπτωση θα ήταν εντελώς απίθανο να συναντήσουμε αυτή τη διαφοροποίηση που βλέπουμε.

Συνολικά σε αυτή την ενότητα γράψαμε τον κώδικα:

```{r}
#| eval = FALSE
elegxos <- data.frame(
    mathimata = c("Θρησκευτικά", "Αρχαία Γενικής", "Νεοελληνική Γλώσσα", "Νεοελληνική Λογοτεχνία", "Άλγεβρα", "Γεωμετρία", "Φυσική", "Χημεία", "Βιολογία", "Η/Υ", "Ιστορία", "Φιλοσοφία", "Πολιτική Παιδεία", "Αρχαία Προσανατολισμού", "Κοινωνιολογία"),
    a_tetramino = c(13,12,10,11,11,11,10,11,12,13,11,10,14,13,14),
    b_tetramino = c(13,13,12,13,13,13,12,12,12,16,12,12,14,13,14),
    exetaseis = c(4, 6.6, 7, 12, 6, 3, 1, 3, 3, 5.6, 5, 6, 1, 10, 10)
  )
elegxos
elegxos$tetramina <- (elegxos$a_tetramino+elegxos$b_tetramino)/2
elegxos
wilcox.test(elegxos$tetramina, elegxos$exetaseis, paired = TRUE)
```

:::

# Μέγεθος επίδρασης

## Cohen d

Ας επιστρέψουμε τώρα στο παράδειγμα σχετικά με το μορφωτικό επίπεδο των ενηλίκων. Ένα ζήτημα που ανακύπτει κατόπιν της διαπίστωσης της επίδρασης ενός παράγοντα είναι το πόσο πολύ αυτός επιδρά. Ένας τρόπος, όπως έχουμε πει (βλ. επίσης υποενότητα [Μέγεθος επίδρασης](tTestMean.html#5_Μέγεθος_επίδρασης)), να το ελέγξουμε αυτό είναι υπολογίζοντας το d του Cohen. Αυτό για να υπολογιστεί χρειάζεται το πακέτο `effsize`, οπότε γράφουμε:

```{r}
#| message = F
if(!require(effsize)){
    install.packages("effsize")
    library(effsize)
}
```

Ακολούθως υπολογίζουμε το d του Cohen χρησιμοποιώντας τη συνάρτηση `cohen.d(🎻🎻🎻 ~ as.factor(🧑🧑🧑), data = 💻💻💻)`, όπου:

-   ο πίνακας δεδομένων `💻💻💻` (δηλαδή ο `EkpErgALL`)

-   ο προς εξέταση παράγοντας `🧑🧑🧑` (εδώ αυτός είναι οι τιμές `Value.x` ως προς τα αν οι γυναίκες αμοίβονται το ίδιο καλά με τους άντρες)

-   στις τιμές `🎻🎻🎻` (εν προκειμένω, το ποσοστό των γυναικών που έχουν τελειώσει γ-βάθμια εκπαίδευση, ήτοι η στήλη `Value.y`). \`

Γράφουμε:

```{r}
cohen.d(Value.y ~ as.factor(Value.x), data = EkpErgALL)
```

Οπότε μας εξάγεται το αποτέλεσμα -0.713341. Αυτό υποδηλώνει μεγάλο προς μεσαίο μέγεθος επίδρασης, όπως φαίνεται και από τις κάτωθι οδηγίες.

-   Αν το d του Cohen είναι 0, ±0.1, τότε έχουμε ασήμαντο μέγεθος επίδρασης.

-   Αν το d του Cohen είναι ±0.2, ±0.3, ±0.4 τότε έχουμε μικρό μέγεθος επίδρασης.

-   Αν το d του Cohen είναι ±0.5, ±0.6, ±0.7 τότε έχουμε μεσαίο μέγεθος επίδρασης.

-   Αν το d του Cohen είναι ±0.8, ±0.9, ±1, ±1.1 κ.τ.λ. τότε έχουμε μεγάλο μέγεθος επίδρασης.

## Wilcoxon r

Γενικώς το d του Cohen είναι καλό να υπολογίζεται όταν έχουμε κανονικούς πληθυσμούς. Εναλλακτικά από αυτό μπορούμε να υπολογίζουμε το r του Wilcoxon. Αυτό με τη σειρά του απαιτεί το πακέτο `rstatix`, οπότε γράφουμε:

```{r}
#| message = F
if(!require(rstatix)){
    install.packages("rstatix")
    library(rstatix)
}
```

Τώρα θα χρησιμοποιήσουμε τη συνάρτηση `wilcox_effsize(🎻🎻🎻 ~ 🧑🧑🧑, data = 💻💻💻)`, όπου:

-   ο πίνακας δεδομένων `💻💻💻` (δηλαδή ο `EkpErgALL`)

-   ο προς εξέταση παράγοντας `🧑🧑🧑` (εδώ αυτός είναι οι τιμές `Value.x` ως προς τα αν οι γυναίκες αμοίβονται το ίδιο καλά με τους άντρες)

-   στις τιμές `🎻🎻🎻` (εν προκειμένω, το ποσοστό των γυναικών που έχουν τελειώσει γ-βάθμια εκπαίδευση, ήτοι η στήλη `Value.y`). \`

Γράφουμε λοιπόν:

```{r}
wilcox_effsize(Value.y ~ Value.x, data = EkpErgALL)
```

Έτσι, προκύπτει η τιμή 0.343, η οποία υποδηλώνει μέτριο μέγεθος επίδρασης.

Γενικότερα για το r του Wilcoxon έχουμε:

-   Αν το r του Wilcoxon είναι ±0.1, ±0.2 τότε έχουμε μικρό μέγεθος επίδρασης.

-   Αν το r του Wilcoxon είναι ±0.3, ±0.4 τότε έχουμε μεσαίο μέγεθος επίδρασης.

-   Αν το r του Wilcoxon είναι ±0.5, ±0.6 κ.τ.λ. τότε έχουμε μεγάλο μέγεθος επίδρασης.

Συνολικά ο κώδικας αυτής ενότητας που αφορούσε τις αμοιβές και το εκπαιδευτικό επίπεδο των γυναικών (όχι αυτή με τη βαθμολογία του μαθητή) ήταν:

```{r}
#| eval = F
names(IsiAntimErg)[names(IsiAntimErg) == "Country Code"] <- "LOCATION"
names(IsiAntimErg)[names(IsiAntimErg) == "Year"] <- "TIME"
epipedoEkpALL <- epipedoEkp[epipedoEkp$SUBJECT == "TRY",]
EkpErgALL <- merge(IsiAntimErg, epipedoEkpALL, by = c("LOCATION","TIME"))
wilcox.test(Value.y ~ as.factor(Value.x), data = EkpErgALL)
install.packages("effsize")
library(effsize)
cohen.d(Value.y ~ as.factor(Value.x), data = EkpErgALL)
install.packages("rstatix")
library(rstatix)
wilcox_effsize(Value.y ~ Value.x, data = EkpErgALL)
```
