---
title: "Βαθμολογία Υπηρεσιών Δήμων (2025)"
author: "Κώστας Κούδας"
cache: TRUE
date: "`r Sys.Date()`"
format:
  html:
    toc: true
    number-sections: true
    fig-cap: true
---

```{r}
#| label = "setup",
#| include = FALSE
knitr::opts_chunk$set(echo = TRUE)
library(kableExtra)
```




```{r}
#| echo = FALSE,
#| message = FALSE
rm(list = ls())

# 1. Εγκατάσταση και φόρτωση βασικών βιβλιοθηκών (αν δεν τις έχετε ήδη)
# install.packages(c("sf", "dplyr", "ggplot2", "viridis")) 
if(!require(sf)){
    install.packages("sf")
    library(sf)
}
if(!require(dplyr)){
    install.packages("dplyr")
    library(dplyr)
}
if(!require(ggplot2)){
    install.packages("ggplot2")
    library(ggplot2)
}
if(!require(stringi)){
    install.packages("stringi")
    library(stringi)
}
if(!require(stringr)){
    install.packages("stringr")
    library(stringr)
}
if(!require(viridis)){
    install.packages("viridis")
    library(viridis)
} # Για μια καλή χρωματική παλέτα

```


```{r}
#| echo = FALSE,
#| message = FALSE
#' Καθαρίζει τα ονόματα των Δήμων για Left Join με Shapefile
#'
#' Δημιουργεί μια στήλη-κλειδί (Dhmos_Key) από τη στήλη Dhmos_Full,
#' αφαιρώντας τόνους, μετατρέποντας σε κεφαλαία και εφαρμόζοντας
#' ειδικές διορθώσεις για Shapefiles (π.χ. προσθήκη "ΔΗΜΟΣ").
#'
#' @param df Το αρχικό dataframe (π.χ. my_data_clean) που περιέχει
#'           τη στήλη με τα ονόματα των Δήμων.
#' @param name_col_name Το όνομα της στήλης στο df που περιέχει τα
#'                      ονόματα των Δήμων (π.χ. "Dhmos_Full").
#' @return Ένα dataframe με τις στήλες Dhmos_Key και Skor, έτοιμο
#'         για left_join.

clean_municipality_names <- function(df, name_col_name = "Dhmos_Full", Skor) {
  
  # Μετατροπή της στήλης ονόματος σε χαρακτήρα, αν δεν είναι
  df <- df %>%
    mutate(Dhmos_Key = as.character(.data[[name_col_name]]))
  
  # 1. Βήμα Ομαλοποίησης: Ρητή αντικατάσταση τονισμένων φωνηέντων
  replacements <- c(
    "ά" = "α", "έ" = "ε", "ή" = "η", "ί" = "ι", "ό" = "ο", "ύ" = "υ", "ώ" = "ω", 
    "Ά" = "Α", "Έ" = "Ε", "Ή" = "Η", "Ί" = "Ι", "Ό" = "Ο", "Ύ" = "Υ", "Ώ" = "Ω"
  )
  
  cleaned_df <- df %>%
    # Εφαρμογή ρητών αντικαταστάσεων
    mutate(Dhmos_Key = str_replace_all(Dhmos_Key, replacements)) %>%
    # Μετατροπή σε κεφαλαία και αφαίρεση περιττών κενών
    mutate(Dhmos_Key = toupper(trimws(Dhmos_Key))) %>%
    # Εφαρμογή της γενικής αφαίρεσης διακριτικών (για άλλες εξαιρέσεις)
    mutate(Dhmos_Key = stringi::stri_trans_general(Dhmos_Key, "Any-ASCII")) %>%
    # Αντικατάσταση πολλαπλών κενών με ένα
    mutate(Dhmos_Key = str_replace_all(Dhmos_Key, "\\s+", " ")) %>%
    
    # 2. Βήμα Διόρθωσης Εξαιρέσεων (Για Shapefile)
    mutate(Dhmos_Key = case_when(
      # Διόρθωση Δήμου Κέρκυρας
      Dhmos_Key == "ΚΕΝΤΡΙΚΗΣ ΚΕΡΚΥΡΑΣ & Δ.Ν." ~ "ΔΗΜΟΣ ΚΕΝΤΡΙΚΗΣ ΚΕΡΚΥΡΑΣ ΚΑΙ ΔΙΑΠΟΝΤΙΩΝ ΝΗΣΩΝ",
      
      # Διόρθωση Δήμου Σαλαμίνας
      Dhmos_Key == "ΔΗΜΟΣ ΣΑΛΑΜΙΝΑΣ" ~ "ΔΗΜΟΣ ΣΑΛΑΜΙΝΟΣ",
      
      # Διόρθωση Δήμου Λουτρακίου-Περαχώρας-Αγ. Θεοδώρων
      str_detect(Dhmos_Key, "^ΔΗΜΟΣ ΛΟΥΤΡΑΚΙΟΥ ΠΕΡΑΧΩΡΑΣ ΑΓ\\.?ΘΕΟΔΩΡΩΝ$") ~ "ΔΗΜΟΣ ΛΟΥΤΡΑΚΙΟΥ - ΠΕΡΑΧΩΡΑΣ - ΑΓΙΩΝ ΘΕΟΔΩΡΩΝ",
      
      # Προσθήκη του όρου "ΔΗΜΟΣ" στην αρχή
      !str_detect(Dhmos_Key, "^ΔΗΜΟΣ") ~ paste("ΔΗΜΟΣ", Dhmos_Key),
      
      TRUE ~ Dhmos_Key
    )) %>%
    
    # Επιλογή μόνο των κρίσιμων στηλών (κλειδί και σκορ)
    select(Dhmos_Key, {{Skor}})
  
  return(cleaned_df)
}
```



```{r}
#| echo = FALSE,
#| message = FALSE
# Χρώμα των γραμμών που διαχωρίζουν τους δήμους
MAIN_COLOR <- "gray"         

# Πάχος των γραμμών συνόρων (σε μονάδες γραφικών)
LINE_WIDTH <- 0.05             

# Χρώμα για τους δήμους που δεν έχουν δεδομένα (NA values)
NA_COLOR <- "white"  

create_choropleth <- function(data = sf_final, 
                             fill_column,
                             title = "Βαθμολογία Υπηρεσιών Δήμων (2025)",
                             legend_title) {
  
  # Υπολογισμός των 5 ποσοστημορίων
  quantiles <- quantile(data %>% pull({{fill_column}}), 
                        probs = c(0, 0.25, 0.50, 0.75, 1), 
                        na.rm = TRUE)
  
  # Ορισμός των 5 χρωμάτων
  my_5_colors <- c("red", "orange", "yellow", "lightgreen", "darkgreen")
  
  # Υπολογισμός κανονικοποιημένων τιμών (0-1)
  min_val <- min(data %>% pull({{fill_column}}), na.rm = TRUE)
  max_val <- max(data %>% pull({{fill_column}}), na.rm = TRUE)
  normalized_values <- (quantiles - min_val) / (max_val - min_val)
  
  # Δημιουργία ggplot αντικειμένου
  ggplot(data = data) +
    geom_sf(aes(fill = {{fill_column}}), 
            color = MAIN_COLOR,
            linewidth = LINE_WIDTH) +
    
    # Χρήση scale_fill_gradientn με τα προσαρμοσμένα χρώματα και τιμές
    scale_fill_gradientn(
      colors = my_5_colors,
      values = normalized_values,
      name = legend_title,
      na.value = NA_COLOR
    ) +
    
    theme_void() +
    labs(
      title = title,
      caption = "Δεδομένα: Υπουργείο Εσωτερικών - Ελληνική Στατιστική Αρχή"
    ) +
    theme(
      plot.title = element_text(hjust = 0.5, size = 16, face = "bold"),
      plot.subtitle = element_text(hjust = 0.5, size = 12),
      legend.position = "right",
      plot.caption = element_text(hjust = 0.5, size = 8, color = "gray50")
    )
}
```



```{r}
#| echo = FALSE,
#| message = FALSE

# 2. Φόρτωση του Shapefile
# Χρησιμοποιούμε το αρχείο .shp για να φορτώσουμε όλη τη γεωμετρία
sf_dimoi <- st_read("DIMOI/Municipalities2021.shp", quiet = TRUE)
# Βρίσκουμε τις γραμμές που πληρούν τις προϋποθέσεις
rows_to_change <- which(sf_dimoi$NAME_GR == "ΔΗΜΟΣ ΗΡΑΚΛΕΙΟΥ" & sf_dimoi$Municip == 4604)

# Κάνουμε την αλλαγή
sf_dimoi$NAME_GR[rows_to_change] <- "ΔΗΜΟΣ ΗΡΑΚΛΕΙΟΥ ΑΤΤΙΚΗΣ"

# Κάνουμε την αλλαγή
sf_dimoi$NAME_GR[sf_dimoi$NAME_GR == "ΔΗΜΟΣ ΣΑΛΑΜΙΝΟΣ"] <- "ΔΗΜΟΣ ΣΑΛΑΜΙΝΑΣ"

# 3. Εξέταση των δεδομένων για την στήλη-κλειδί (πολύ σημαντικό!)
```

```{r}
#| echo = FALSE,
#| message = FALSE
# Η άντληση από το pdf έγινε με τη βοήθεια του προγράμματος table4R.py
# Το ίδιο και για τα υπόλοιπα dataframe



# ΨΗΦΙΑΚΕΣ ΥΠΗΡΕΣΙΕΣ
psifiakes_ypiresies <- data.frame(
  Δήμος = c(
    "Γλυφάδας","Αλίμου","Ελληνικού - Αργυρούπολης","Περιστερίου","Μετεώρων",
    "Δυτικής Λέσβου","Μεταμορφώσεως","Κορυδαλλού","Καλαμάτας","Τρικκαίων",
    "Βάρης - Βούλας - Βουλιαγμένης","Λαρισαίων","Καστοριάς","Νεάπολης - Συκεών",
    "Παλαιού Φαλήρου","Γαλατσίου","Ιλίου","Αγίων Αναργύρων - Καματερού","Αγίας Βαρβάρας",
    "Αμπελοκήπων - Μενεμένης","Μονεμβασίας","Βόλου","Χανίων","Τυρνάβου",
    "Παύλου Μελά","Πυλαίας - Χορτιάτη","Μυτιλήνης","Θεσσαλονίκης","Αβδήρων",
    "Βριλησσίων","Χαλανδρίου","Καλλιθέας","Καλαμαριάς","Αμυνταίου","Φυλής",
    "Περάματος","Αθηναίων","Πειραιώς","Λυκόβρυσης - Πεύκης","Παπάγου - Χολαργού",
    "Νέστου","Άργους Ορεστικού","Βέροιας","Έδεσσας","Κοζάνης","Κορδελιού - Ευόσμου",
    "Μυκόνου","Αγίου Δημητρίου","Ηρωικής Πόλεως Νάουσας","Κερατσινίου - Δραπετσώνας",
    "Κηφισιάς","Ασπροπύργου","Φλώρινας","Πέλλας","Δράμας","Λήμνου","Θέρμης",
    "Σικυωνίων","Ηλιουπόλεως","Ζίτσας","Λουτρακίου Περαχώρας Αγ.Θεοδώρων",
    "Παγγαίου","Μοσχάτου - Ταύρου","Αρταίων","Λαμιέων","Ξυλοκάστρου - Ευρωστίνης",
    "Κιλελέρ","Δίου - Ολύμπου","Νέας Σμύρνης","Διδυμοτείχου","Χαϊδαρίου",
    "Αιγάλεω","Αγρινίου","Νίκαιας - Αγίου Ιωάννη Ρέντη","Πατρέων","Βύρωνος",
    "Πετρουπόλεως","Φιλοθέης - Ψυχικού","Εορδαίας","Ρεθύμνης","Μαλεβιζίου",
    "Σερρών","Θερμαϊκού","Σπάρτης","Τρίπολης","Αργοστολίου","Αμαρουσίου",
    "Ορεστιάδας","Σιθωνίας","Αγίας Παρασκευής","Σαρωνικού","Κορινθίων","Λοκρών",
    "Νέας Ιωνίας","Κιλκίς","Πολυγύρου","Παιονίας","Αίγινας",
    "Νέας Φιλαδελφείας - Νέας Χαλκηδόνος","Δελφών","Άργους - Μυκηνών",
    "Αχαρνών","Αιγιαλείας","Μεσσήνης","Λεβαδέων","Σιντικής","Καβάλας",
    "Κατερίνης","Σύρου - Ερμούπολης","Κω","Ξάνθης","Νέας Προποντίδας",
    "Χερσονήσου","Αλεξανδρούπολης","Κρωπίας","Ηρακλείου Αττικής",
    "Νάξου και Μικρών Κυκλάδων","Ναυπλιέων","Χίου","Εμμανουήλ Παππά","Σαλαμίνας",
    "Κομοτηνής","Αλμυρού","Καρδίτσας","Ρόδου","Σπάτων - Αρτέμιδος","Παιανίας",
    "Ανατολικής Σάμου","Χαλκηδόνος","Καλυμνίων","Καισαριανής","Ιεράπετρας",
    "Ραφήνας - Πικερμίου","Ζωγράφου","Βόλβης","Τανάγρας","Αγίου Νικολάου",
    "Μάνδρας - Ειδυλλίας","Πεντέλης","Σητείας","Ιωαννιτών","Δάφνης - Υμηττού",
    "Δέλτα","Ηρακλείου","Ναυπακτίας","Ωραιοκάστρου","Πάρου","Παλλήνης",
    "Αλμωπίας","Ιστιαίας - Αιδηψού","Θηβαίων","Σκύδρας","Φαρσάλων",
    "Αρχανών - Αστερουσίων","Λαγκαδά","Βέλου - Βόχας","Θήρας","Διονύσου",
    "Τριφυλίας","Λαυρεωτικής","Πρέβεζας","Πύργου","Δυτικής Σάμου",
    "Ηγουμενίτσας","Πάργας","Κύμης - Αλιβερίου","Ανδραβίδας - Κυλλήνης",
    "Ζηρού","Γρεβενών","Χαλκιδέων","Μαραθώνος","Μεγαρέων","Λευκάδας",
    "Φαιστού","Ζακύνθου","Κασσάνδρας","Βόρειας Κέρκυρας","Μαρκοπούλου Μεσογαίας",
    "Ιεράς Πόλης Μεσολογγίου","Αλεξάνδρειας","Ωρωπού","Ήλιδας","Ελευσίνας",
    "Κεντρικής Κέρκυρας & Δ.Ν."
  ),
  ΨΗΦΙΑΚΕΣ_ΥΠΗΡΕΣΙΕΣ = c(
    6.4,5.8,5.8,5.8,5.7,5.6,5.5,5.5,5.4,5.4,5.4,5.3,5.3,5.3,5.3,5.2,5.2,5.2,5.2,
    5.1,5.1,5.1,5.1,5.1,5.0,5.0,5.0,4.9,4.9,4.9,4.9,4.9,4.9,4.9,4.9,4.9,4.9,4.9,
    4.9,4.9,4.8,4.8,4.8,4.8,4.8,4.8,4.8,4.8,4.8,4.8,4.8,4.7,4.7,4.7,4.7,4.7,4.7,
    4.7,4.7,4.7,4.7,4.7,4.6,4.6,4.6,4.6,4.6,4.6,4.6,4.6,4.6,4.6,4.6,4.6,4.6,4.5,
    4.5,4.5,4.5,4.5,4.5,4.5,4.5,4.5,4.5,4.5,4.5,4.5,4.5,4.4,4.4,4.4,4.4,4.4,4.4,
    4.3,4.3,4.3,4.3,4.3,4.3,4.3,4.3,4.3,4.3,4.3,4.3,4.3,4.3,4.3,4.3,4.3,4.2,4.2,
    4.2,4.2,4.2,4.2,4.2,4.2,4.1,4.1,4.1,4.1,4.1,4.1,4.1,4.1,4.1,4.1,4.1,4.1,4.0,
    4.0,4.0,4.0,4.0,4.0,4.0,4.0,3.9,3.9,3.9,3.9,3.9,3.9,3.9,3.9,3.8,3.8,3.8,3.8,
    3.8,3.8,3.8,3.7,3.7,3.7,3.7,3.7,3.7,3.6,3.6,3.6,3.6,3.6,3.6,3.5,3.5,3.5,3.4,
    3.4,3.4,3.4,3.2,3.2,3.2,3.1,3.1,3.1,3.1,3.0,2.9,2.8
  )
)

psifiakes_ypiresies <- clean_municipality_names(psifiakes_ypiresies, name_col_name = "Δήμος", "ΨΗΦΙΑΚΕΣ_ΥΠΗΡΕΣΙΕΣ")
```


```{r}
#| echo = FALSE,
#| message = FALSE
# ΟΔΙΚΟ ΔΙΚΤΥΟ
# 1. Δημιουργία του vector με τα ονόματα των Δήμων
# (Έχουν αφαιρεθεί οι αστερίσκοι)
dimoi <- c("Γλυφάδας", "Δυτικής Λέσβου", "Ελληνικού - Αργυρούπολης", "Μετεώρων", "Αμπελοκήπων - Μενεμένης", 
           "Αλίμου", "Γαλατσίου", "Δίου - Ολύμπου", "Παλαιού Φαλήρου", "Κορυδαλλού", 
           "Λαρισαίων", "Μοσχάτου - Ταύρου", "Αγίας Βαρβάρας", "Χαλανδρίου", "Καλαμάτας", 
           "Λήμνου", "Φυλής", "Βάρης - Βούλας - Βουλιαγμένης", "Βόλου", "Αγίων Αναργύρων - Καματερού", 
           "Περιστερίου", "Μονεμβασίας", "Παπάγου - Χολαργού", "Μυτιλήνης", "Νεάπολης - Συκεών", 
           "Μυκόνου", "Αρταίων", "Σικυωνίων", "Κιλελέρ", "Μεταμορφώσεως", 
           "Τυρνάβου", "Κερατσινίου - Δραπετσώνας", "Λυκόβρυσης - Πεύκης", "Αγίου Δημητρίου", "Σαλαμίνας", 
           "Καλλιθέας", "Ζίτσας", "Φιλοθέης - Ψυχικού", "Κοζάνης", "Ξυλοκάστρου - Ευρωστίνης", 
           "Βριλησσίων", "Περάματος", "Ηλιουπόλεως", "Δελφών", "Παύλου Μελά", 
           "Λουτρακίου Περαχώρας Αγ.Θεοδώρων", "Νέας Σμύρνης", "Κηφισιάς", "Σπάρτης", "Αγρινίου", 
           "Αμαρουσίου", "Πειραιώς", "Νάξου και Μικρών Κυκλάδων", "Βύρωνος", "Αγίας Παρασκευής", 
           "Νίκαιας - Αγίου Ιωάννη Ρέντη", "Σιθωνίας", "Αμυνταίου", "Λαμιέων", "Σύρου - Ερμούπολης", 
           "Ανατολικής Σάμου", "Νέστου", "Αιγάλεω", "Τρίπολης", "Νέας Φιλαδελφείας - Νέας Χαλκηδόνος", 
           "Κρωπίας", "Έδεσσας", "Ιλίου", "Πετρουπόλεως", "Λοκρών", 
           "Σιντικής", "Πυλαίας - Χορτιάτη", "Αθηναίων", "Καστοριάς", "Θέρμης", 
           "Λαυρεωτικής", "Θεσσαλονίκης", "Μεσσήνης", "Παγγαίου", "Παιονίας", 
           "Κορινθίων", "Χίου", "Σαρωνικού", "Κορδελιού - Ευόσμου", "Αίγινας", 
           "Θερμαϊκού", "Καλαμαριάς", "Ασπροπύργου", "Νέας Προποντίδας", "Πατρέων", 
           "Νέας Ιωνίας", "Αλμυρού", "Ηρακλείου Αττικής", "Βέλου - Βόχας", "Χαϊδαρίου", 
           "Καισαριανής", "Φαρσάλων", "Αβδήρων", "Εορδαίας", "Άργους - Μυκηνών", 
           "Αργοστολίου", "Ζωγράφου", "Χαλκηδόνος", "Αιγιαλείας", "Σκύδρας", 
           "Μάνδρας - Ειδυλλίας", "Πέλλας", "Τριφυλίας", "Δάφνης - Υμηττού", "Βέροιας", 
           "Σερρών", "Χανίων", "Ωραιοκάστρου", "Αχαρνών", "Λεβαδέων", 
           "Κιλκίς", "Καρδίτσας", "Φλώρινας", "Ιωαννιτών", "Παλλήνης", 
           "Γρεβενών", "Ιεράπετρας", "Ραφήνας - Πικερμίου", "Εμμανουήλ Παππά", "Βόλβης", 
           "Παιανίας", "Ηρωικής Πόλεως Νάουσας", "Κομοτηνής", "Τρικκαίων", "Κατερίνης", 
           "Χερσονήσου", "Δράμας", "Θήρας", "Μαλεβιζίου", "Ρεθύμνης", 
           "Πεντέλης", "Αγίου Νικολάου", "Πύργου", "Ιστιαίας - Αιδηψού", "Τανάγρας", 
           "Πάρου", "Άργους Ορεστικού", "Σπάτων - Αρτέμιδος", "Πολυγύρου", "Ανδραβίδας - Κυλλήνης", 
           "Καβάλας", "Λευκάδας", "Ναυπλιέων", "Χαλκιδέων", "Δυτικής Σάμου", 
           "Ζηρού", "Αρχανών - Αστερουσίων", "Ήλιδας", "Αλεξάνδρειας", "Ηγουμενίτσας", 
           "Ζακύνθου", "Ωρωπού", "Ναυπακτίας", "Καλυμνίων", "Λαγκαδά", 
           "Κω", "Μεγαρέων", "Διονύσου", "Αλμωπίας", "Δέλτα", 
           "Αλεξανδρούπολης", "Σητείας", "Πρέβεζας", "Φαιστού", "Κασσάνδρας", 
           "Διδυμοτείχου", "Ορεστιάδας", "Θηβαίων", "Ρόδου", "Ξάνθης", 
           "Πάργας", "Ιεράς Πόλης Μεσολογγίου", "Κύμης - Αλιβερίου", "Μαραθώνος", "Ελευσίνας", 
           "Ηρακλείου", "Βόρειας Κέρκυρας", "Μαρκοπούλου Μεσογαίας", "Κεντρικής Κέρκυρας & Δ.Ν.")

# 2. Δημιουργία του vector με τις βαθμολογίες
# (Έχει χρησιμοποιηθεί η τελεία . αντί για το κόμμα ,)
bathmologia <- c(6.4, 5.8, 5.8, 5.8, 5.7, 5.6, 5.5, 5.5, 5.4, 5.4, 
                 5.4, 5.3, 5.3, 5.3, 5.3, 5.2, 5.2, 5.2, 5.2, 5.1, 
                 5.1, 5.1, 5.1, 5.1, 5.0, 5.0, 5.0, 4.9, 4.9, 4.9, 
                 4.9, 4.9, 4.9, 4.9, 4.9, 4.9, 4.9, 4.9, 4.9, 4.8, 
                 4.8, 4.8, 4.8, 4.8, 4.8, 4.8, 4.8, 4.8, 4.8, 4.8, 
                 4.8, 4.7, 4.7, 4.7, 4.7, 4.7, 4.7, 4.7, 4.7, 4.7, 
                 4.7, 4.7, 4.7, 4.6, 4.6, 4.6, 4.6, 4.6, 4.6, 4.6, 
                 4.6, 4.6, 4.6, 4.6, 4.5, 4.5, 4.5, 4.5, 4.5, 4.5, 
                 4.5, 4.5, 4.5, 4.5, 4.5, 4.5, 4.5, 4.5, 4.5, 4.4, 
                 4.4, 4.4, 4.4, 4.4, 4.4, 4.3, 4.3, 4.3, 4.3, 4.3, 
                 4.3, 4.3, 4.3, 4.3, 4.3, 4.3, 4.3, 4.3, 4.3, 4.3, 
                 4.3, 4.3, 4.2, 4.2, 4.2, 4.2, 4.2, 4.2, 4.2, 4.2, 
                 4.1, 4.1, 4.1, 4.1, 4.1, 4.1, 4.1, 4.1, 4.1, 4.1, 
                 4.1, 4.0, 4.0, 4.0, 4.0, 4.0, 4.0, 4.0, 4.0, 3.9, 
                 3.9, 3.9, 3.9, 3.9, 3.9, 3.9, 3.9, 3.8, 3.8, 3.8, 
                 3.8, 3.8, 3.8, 3.8, 3.7, 3.7, 3.7, 3.7, 3.7, 3.7, 
                 3.6, 3.6, 3.6, 3.6, 3.6, 3.6, 3.5, 3.5, 3.5, 3.5, 
                 3.4, 3.4, 3.4, 3.4, 3.2, 3.2, 3.2, 3.1, 3.1, 3.1, 
                 3.1, 3.0, 2.9, 2.8)

# 3. Συνδυασμός των vectors σε ένα data.frame
odiko_diktio <- data.frame(
  Δήμος = dimoi,
  ΟΔΙΚΟ_ΔΙΚΤΥΟ = bathmologia
)

odiko_diktio <- clean_municipality_names(odiko_diktio, name_col_name = "Δήμος", "ΟΔΙΚΟ_ΔΙΚΤΥΟ")

axiologisi <- merge(psifiakes_ypiresies,odiko_diktio, by="Dhmos_Key")

```





```{r}
#| echo = FALSE,
#| message = FALSE
# ΚΑΘΑΡΙΟΤΗΤΑ
# 1. Δημιουργία του vector με τα ονόματα των Δήμων
# (Έχουν αφαιρεθεί οι αστερίσκοι)
dimoi <- c("Καστοριάς", "Αίγινας", "Αλίμου", "Μετεώρων", "Κοζάνης", "Μυκόνου",
           "Περιστερίου", "Σπάρτης", "Γλυφάδας", "Άργους Ορεστικού", "Ελληνικού - Αργυρούπολης", "Αμπελοκήπων - Μενεμένης", "Δίου - Ολύμπου", "Μυτιλήνης", "Έδεσσας",
           
           "Μονεμβασίας", "Λαρισαίων", "Καλαμάτας", "Γαλατσίου", "Βριλησσίων", "Δυτικής Σάμου",
           
           "Μεταμορφώσεως", "Κορυδαλλού", "Τυρνάβου", "Φλώρινας", "Χανίων", "Παπάγου - Χολαργού",
           "Δυτικής Λέσβου", "Αγίας Βαρβάρας", "Ηρωικής Πόλεως Νάουσας", "Τρίπολης", "Πολυγύρου",
           "Χαλανδρίου", "Δελφών", "Νεάπολης - Συκεών", "Σιντικής", "Μοσχάτου - Ταύρου", "Ζίτσας",
           "Παλαιού Φαλήρου", "Λήμνου", "Βόλου", "Παγγαίου", "Αργοστολίου", "Βάρης - Βούλας - Βουλιαγμένης", "Θέρμης", "Πειραιώς", "Αγίων Αναργύρων - Καματερού", "Παιονίας", "Ιλίου",
           
           "Φιλοθέης - Ψυχικού", "Νέστου", "Αγρινίου", "Ρεθύμνης", "Αρταίων", "Λεβαδέων", "Ξυλοκάστρου - Ευρωστίνης", "Ιστιαίας - Αιδηψού", "Κιλκίς", "Πυλαίας - Χορτιάτη", "Αμυνταίου",
           "Κερατσινίου - Δραπετσώνας", "Αγίου Δημητρίου", "Βέροιας", "Χαλκηδόνος", "Ναυπακτίας",
           "Πετρουπόλεως", "Παύλου Μελά", "Σητείας", "Ανατολικής Σάμου", "Κηφισιάς", "Αμαρουσίου",
           "Λυκόβρυσης - Πεύκης", "Κατερίνης", "Νέας Σμύρνης", "Τρικκαίων", "Φυλής", "Εορδαίας",
           "Δράμας", "Φαρσάλων", "Νέας Φιλαδελφείας - Νέας Χαλκηδόνος", "Περάματος", "Πέλλας",
           "Λοκρών", "Κρωπίας", "Σύρου - Ερμούπολης", "Θερμαϊκού", "Γρεβενών", "Κιλελέρ", "Κορδελιού - Ευόσμου", "Καλαμαριάς", "Λαμιέων", "Ζηρού", "Αλμυρού", "Σαρωνικού", "Αγίας Παρασκευής", "Διδυμοτείχου", "Τανάγρας", "Αιγάλεω", "Νάξου και Μικρών Κυκλάδων", "Νίκαιας - Αγίου Ιωάννη Ρέντη", "Χερσονήσου", "Αβδήρων", "Αχαρνών", "Σικυωνίων", "Ηλιουπόλεως", "Νέας Ιωνίας",
           "Βύρωνος", "Σιθωνίας", "Ηρακλείου Αττικής", "Καισαριανής", "Λαγκαδά", "Πάργας", "Ραφήνας - Πικερμίου", "Παλλήνης", "Χίου", "Αιγιαλείας", "Ορεστιάδας", "Θεσσαλονίκης", "Τριφυλίας",
           "Καλλιθέας", "Σπάτων - Αρτέμιδος", "Δέλτα", "Πύργου", "Μάνδρας - Ειδυλλίας", "Ασπροπύργου",
           "Καβάλας", "Λαυρεωτικής", "Εμμανουήλ Παππά", "Χαϊδαρίου", "Ωραιοκάστρου", "Παιανίας",
           "Μεσσήνης", "Κορινθίων", "Ιεράς Πόλης Μεσολογγίου", "Σερρών", "Αλεξανδρούπολης",
           "Λουτρακίου Περαχώρας Αγ.Θεοδώρων", "Κύμης - Αλιβερίου", "Πρέβεζας", "Αλμωπίας", "Αγίου Νικολάου", "Πεντέλης", "Σαλαμίνας", "Βέλου - Βόχας", "Ιεράπετρας", "Καλυμνίων", "Μεγαρέων",
           "Πάρου", "Άργους - Μυκηνών", "Θηβαίων", "Ιωαννιτών", "Ναυπλιέων", "Κασσάνδρας", "Αθηναίων",
           "Βόλβης", "Νέας Προποντίδας", "Κομοτηνής", "Λευκάδας", "Μαλεβιζίου", "Βόρειας Κέρκυρας",
           "Ζωγράφου", "Σκύδρας", "Ηγουμενίτσας", "Χαλκιδέων", "Μαραθώνος", "Καρδίτσας", "Ήλιδας",
           "Μαρκοπούλου Μεσογαίας", "Φαιστού", "Αρχανών - Αστερουσίων", "Ανδραβίδας - Κυλλήνης",
           "Ξάνθης", "Δάφνης - Υμηττού", "Κω", "Ρόδου", "Διονύσου", "Πατρέων", "Ελευσίνας", "Θήρας",
           "Ωρωπού", "Αλεξάνδρειας", "Ζακύνθου", "Κεντρικής Κέρκυρας & Δ.Ν.", "Ηρακλείου")


# 2. Δημιουργία του vector με τις βαθμολογίες
# (Έχει χρησιμοποιηθεί η τελεία . αντί για το κόμμα ,)
bathmologia <- c(6.5, 6.4, 6.1, 6.1, 5.9, 5.9, 5.9, 5.9, 5.8, 5.7, 5.7, 5.7, 5.6, 5.5, 5.5, 5.4, 5.4, 5.3, 5.3, 5.3, 5.2, 5.2, 5.2, 5.2, 5.1, 5.1, 5.1, 5.1, 5.1, 5.1, 5.1, 5.1, 5.1, 5.0, 5.0, 5.0, 5.0, 5.0, 5.0, 5.0, 4.9, 4.9, 4.9, 4.9, 4.9, 4.9, 4.9, 4.9, 4.8, 4.8, 4.8, 4.8, 4.8, 4.7, 4.7, 4.7, 4.7, 4.7, 4.7, 4.7, 4.6, 4.6, 4.6, 4.6, 4.6, 4.6, 4.6, 4.6, 4.6, 4.6, 4.5, 4.5, 4.5, 4.5, 4.5, 4.5, 4.5, 4.5, 4.4, 4.4, 4.4, 4.4, 4.4, 4.4, 4.4, 4.4, 4.4, 4.4, 4.3, 4.3, 4.3, 4.3, 4.3, 4.3, 4.3, 4.3, 4.3, 4.2, 4.2, 4.2, 4.2, 4.1, 4.1, 4.1, 4.1, 4.1, 4.1, 4.1, 4.1, 4.1, 4.1, 4.1, 4.1, 4.1, 4.1, 4.1, 4.1, 4.0, 4.0, 4.0, 4.0, 4.0, 4.0, 4.0, 3.9, 3.9, 3.9, 3.9, 3.9, 3.9, 3.9, 3.9, 3.9, 3.9, 3.8, 3.8, 3.8, 3.8, 3.8, 3.8, 3.8, 3.7, 3.7, 3.7, 3.7, 3.7, 3.7, 3.7, 3.7, 3.7, 3.7, 3.7, 3.7, 3.6, 3.6, 3.6, 3.6, 3.5, 3.5, 3.5, 3.4, 3.4, 3.4, 3.3, 3.3, 3.3, 3.3, 3.3, 3.2, 3.2, 3.1, 3.1, 3.1, 3.1, 3.1, 3.1, 3.1, 3.0, 3.0, 3.0, 2.8, 2.8, 2.3, 2.2)
# 3. Συνδυασμός των vectors σε ένα data.frame
kathariotita <- data.frame(
  Δήμος = dimoi,
  ΚΑΘΑΡΙΟΤΗΤΑ = bathmologia
)

kathariotita <- clean_municipality_names(kathariotita, name_col_name = "Δήμος", "ΚΑΘΑΡΙΟΤΗΤΑ")

axiologisi <- merge(axiologisi,kathariotita, by="Dhmos_Key")
```



```{r}
#| echo = FALSE,
#| message = FALSE
# ΗΛΕΚΤΡΟΦΩΤΙΣΜΟΣ

# 1. Δημιουργία του vector με τα ονόματα των Δήμων
# (Έχουν αφαιρεθεί οι αστερίσκοι)
dimoi <- c("Αλίμου", "Γλυφάδας", "Άργους Ορεστικού", "Καστοριάς", "Περιστερίου", "Ελληνικού - Αργυρούπολης", "Μετεώρων", "Νέστου", "Σπάρτης", "Βόλου", "Έδεσσας", "Διδυμοτείχου",
           "Φλώρινας", "Κορυδαλλού", "Φυλής", "Αμπελοκήπων - Μενεμένης", "Καλαμάτας", "Κοζάνης", "Παλαιού Φαλήρου", "Λαρισαίων", "Μεταμορφώσεως", "Βάρης - Βούλας - Βουλιαγμένης", "Πειραιώς", "Μυτιλήνης", "Δίου - Ολύμπου", "Αγίων Αναργύρων - Καματερού", "Κερατσινίου - Δραπετσώνας", "Σιντικής", "Βέλου - Βόχας", "Νεάπολης - Συκεών", "Αγρινίου", "Παπάγου - Χολαργού", "Ιλίου", "Βριλησσίων", "Δυτικής Λέσβου", "Ιστιαίας - Αιδηψού", "Μοσχάτου - Ταύρου", "Νέας Φιλαδελφείας - Νέας Χαλκηδόνος", "Πετρουπόλεως", "Γαλατσίου", "Τυρνάβου", "Χαλανδρίου", "Αγίου Δημητρίου", "Περάματος", "Παιονίας", "Αγίας Βαρβάρας", "Μεσσήνης", "Σαρωνικού", "Σαλαμίνας", "Παγγαίου", "Αίγινας", "Νέας Σμύρνης", "Πυλαίας - Χορτιάτη",
           "Λαμιέων", "ΔΗΜΟΣ ΗΡΩΙΚΗΣ ΠΟΛΕΩΣ ΝΑΟΥΣΑΣ", "Φαρσάλων", "Βύρωνος", "Αρταίων", "Αιγάλεω", "Μονεμβασίας", "Λοκρών", "Λυκόβρυσης - Πεύκης", "Ζίτσας", "Ξυλοκάστρου - Ευρωστίνης", "Τρικκαίων", "Αμαρουσίου", "Ανατολικής Σάμου", "Φιλοθέης - Ψυχικού", "Πολυγύρου", "Αργοστολίου", "Αλεξανδρούπολης", "Μυκόνου", "Σύρου - Ερμούπολης", "Σιθωνίας",
           "Θεσσαλονίκης", "Τρίπολης", "Αχαρνών", "Νίκαιας - Αγίου Ιωάννη Ρέντη", "Δράμας", "Κατερίνης", "Λεβαδέων", "Καισαριανής", "Νέας Ιωνίας", "Ζωγράφου", "Κηφισιάς", "Παλλήνης", "Δυτικής Σάμου", "Κιλκίς", "Αγίας Παρασκευής", "Ηρακλείου Αττικής", "Λήμνου", "Χανίων", "Βέροιας", "Αμυνταίου", "Νάξου και Μικρών Κυκλάδων", "Χίου", "Παύλου Μελά", "Ναυπλιέων", "Χαϊδαρίου", "Αθηναίων", "Καλαμαριάς", "Ξάνθης", "Ασπροπύργου", "Σικυωνίων", "Ρεθύμνης",
           "Κιλελέρ", "Καλλιθέας", "Θερμαϊκού", "Αβδήρων", "Καλυμνίων", "Παιανίας", "Άργους - Μυκηνών", "Κρωπίας", "Γρεβενών", "Σητείας", "Δελφών", "Εορδαίας", "Εμμανουήλ Παππά", "Μεγαρέων", "Κομοτηνής", "Ωραιοκάστρου", "Ναυπακτίας", "Ραφήνας - Πικερμίου", "Πέλλας", "Λαυρεωτικής", "Αλμυρού", "Πατρέων", "Τανάγρας", "Χαλκηδόνος", "Ηλιουπόλεως", "Κορινθίων",
           "Θέρμης", "Δάφνης - Υμηττού", "Ελευσίνας", "Σερρών", "Κορδελιού - Ευόσμου", "Θηβαίων", "Ζηρού", "Χερσονήσου", "Καρδίτσας", "Λουτρακίου Περαχώρας Αγ.Θεοδώρων", "Καβάλας",
           "Ηγουμενίτσας", "Αλμωπίας", "Μάνδρας - Ειδυλλίας", "Σκύδρας", "Χαλκιδέων", "Δέλτα", "Ιεράς Πόλης Μεσολογγίου", "Μαρκοπούλου Μεσογαίας", "Σπάτων - Αρτέμιδος", "Αλεξάνδρειας", "Πάρου", "Τριφυλίας", "Ρόδου", "Νέας Προποντίδας", "Λαγκαδά", "Πεντέλης", "Κω", "Κύμης - Αλιβερίου",
           "Ιωαννιτών", "Αιγιαλείας", "Ζακύνθου", "Μαλεβιζίου", "Ιεράπετρας", "Βόλβης", "Λευκάδας", "Πάργας", "Μαραθώνος", "Φαιστού", "Αγίου Νικολάου", "Πύργου", "Πρέβεζας", "Ήλιδας",
           "Διονύσου", "Αρχανών - Αστερουσίων", "Ωρωπού", "Ανδραβίδας - Κυλλήνης", "Ορεστιάδας", "Θήρας", "Κασσάνδρας", "Βόρειας Κέρκυρας", "Ηρακλείου", "Κεντρικής Κέρκυρας & Δ.Ν.")


# 2. Δημιουργία του vector με τις βαθμολογίες
# (Έχει χρησιμοποιηθεί η τελεία . αντί για το κόμμα ,)
bathmologia <- c(6.9, 6.5, 6.5, 6.4, 6.4, 6.3, 6.2, 6.1, 6.1, 6.1, 6.0, 6.0, 6.0, 6.0, 6.0, 6.0, 5.9, 5.9, 5.9, 5.9, 5.9, 5.9, 5.8, 5.8, 5.8, 5.8, 5.8, 5.8, 5.7, 5.7, 5.7, 5.7, 5.7, 5.7, 5.7, 5.7, 5.6, 5.6, 5.6, 5.5, 5.5, 5.5, 5.5, 5.5, 5.5, 5.5, 5.4, 5.4, 5.4, 5.4, 5.4, 5.4, 5.4, 5.4, 5.4, 5.3, 5.3, 5.3, 5.3, 5.3, 5.3, 5.2, 5.2, 5.2, 5.2, 5.2, 5.2, 5.2, 5.2, 5.2, 5.2, 5.2, 5.2, 5.2, 5.1, 5.1, 5.1, 5.1, 5.1, 5.1, 5.1, 5.1, 5.1, 5.1, 5.0, 5.0, 5.0, 5.0, 5.0, 5.0, 5.0, 5.0, 5.0, 5.0, 5.0, 4.9, 4.9, 4.9, 4.9, 4.9, 4.9, 4.9, 4.9, 4.9, 4.8, 4.8, 4.8, 4.8, 4.8, 4.8, 4.8, 4.8, 4.8, 4.7, 4.7, 4.7, 4.7, 4.7, 4.7, 4.7, 4.7, 4.7, 4.7, 4.7, 4.6, 4.6, 4.6, 4.6, 4.5, 4.5, 4.5, 4.5, 4.5, 4.5, 4.5, 4.5, 4.4, 4.4, 4.4, 4.3, 4.3, 4.3, 4.3, 4.3, 4.3, 4.3, 4.3, 4.3, 4.3, 4.3, 4.2, 4.2, 4.2, 4.2, 4.2, 4.2, 4.2, 4.2, 4.1, 4.1, 4.1, 4.1, 4.1, 4.0, 4.0, 4.0, 4.0, 4.0, 3.9, 3.9, 3.9, 3.9, 3.8, 3.8, 3.7, 3.7, 3.6, 3.6, 3.5, 3.4, 3.4, 3.3, 3.0, 3.0)
# 3. Συνδυασμός των vectors σε ένα data.frame
ilektrofotismos <- data.frame(
  Δήμος = dimoi,
  ΗΛΕΚΤΡΟΦΩΤΙΣΜΟΣ = bathmologia
)

ilektrofotismos <- clean_municipality_names(ilektrofotismos, name_col_name = "Δήμος", "ΗΛΕΚΤΡΟΦΩΤΙΣΜΟΣ")

axiologisi <- merge(axiologisi,ilektrofotismos, by="Dhmos_Key")
```



```{r}
#| echo = FALSE,
#| message = FALSE
# ΚΟΙΝΩΝΙΚΕΣ ΥΠΗΡΕΣΙΕΣ


# 1. Δημιουργία του vector με τα ονόματα των Δήμων
# (Έχουν αφαιρεθεί οι αστερίσκοι)
dimoi <- c("Γλυφάδας", "Αλίμου", "Μετεώρων", "Ελληνικού - Αργυρούπολης", "Καστοριάς", "Περιστερίου", "Νεάπολης - Συκεών", "Δυτικής Λέσβου", "Λαρισαίων", "Τρικκαίων",
"Άργους Ορεστικού", "Λήμνου", "Χαλανδρίου", "Κορυδαλλού", "Ξυλοκάστρου - Ευρωστίνης", "Βριλησσίων", "Νέας Προποντίδας", "Βέροιας", "Κοζάνης", "Μεταμορφώσεως",
"Χανίων", "Καλαμάτας", "Νέστου", "Βόλου", "Αμπελοκήπων - Μενεμένης", "Ηρωικής Πόλεως Νάουσας", "Παλαιού Φαλήρου", "Μυτιλήνης", "Σαρωνικού", "Ναυπακτίας",
"Φυλής", "Παιονίας", "Τυρνάβου", "Παπάγου - Χολαργού", "Μοσχάτου - Ταύρου", "Ιεράπετρας", "Αλμυρού", "Βύρωνος", "Βάρης - Βούλας - Βουλιαγμένης", "Διδυμοτείχου",
"Γαλατσίου", "Αβδήρων", "Αγρινίου", "Ρεθύμνης", "Σητείας", "Ζίτσας", "Σιντικής", "Αρταίων", "Αγίας Βαρβάρας", "Ορεστιάδας",
"Δράμας", "Ιλίου", "Λαμιέων", "Λεβαδέων", "Κηφισιάς", "Σπάρτης", "Φλώρινας", "Καλαμαριάς", "Πέλλας", "Σερρών",
"Πειραιώς", "Κερατσινίου - Δραπετσώνας", "Κιλκίς", "Θερμαϊκού", "Αγίου Νικολάου", "Ασπροπύργου", "Αμαρουσίου", "Θέρμης", "Πετρουπόλεως", "Παύλου Μελά",
"Ανατολικής Σάμου", "Αγίων Αναργύρων - Καματερού", "Πατρέων", "Σικυωνίων", "Ηλιουπόλεως", "Αμυνταίου", "Έδεσσας", "Παγγαίου", "Αίγινας", "Νάξου και Μικρών Κυκλάδων",
"Αργοστολίου", "Νέας Σμύρνης", "Αιγάλεω", "Εορδαίας", "Πυλαίας - Χορτιάτη", "Εμμανουήλ Παππά", "Δίου - Ολύμπου", "Μαλεβιζίου", "Αγίου Δημητρίου", "Φιλοθέης - Ψυχικού",
"Ζηρού", "Ιωαννιτών", "Κατερίνης", "Δυτικής Σάμου", "Χίου", "Δελφών", "Κορδελιού - Ευόσμου", "Ωραιοκάστρου", "Ηρακλείου Αττικής", "Λυκόβρυσης - Πεύκης",
"Νέας Φιλαδελφείας - Νέας Χαλκηδόνος", "Κιλελέρ", "Σαλαμίνας", "Χαϊδαρίου", "Σπάτων - Αρτέμιδος", "Νίκαιας - Αγίου Ιωάννη Ρέντη", "Αγίας Παρασκευής", "Καλλιθέας", "Κορινθίων", "Μονεμβασίας",
"Ναυπλιέων", "Λοκρών", "Λουτρακίου Περαχώρας Αγ.Θεοδώρων", "Παλλήνης", "Καισαριανής", "Αχαρνών", "Ραφήνας - Πικερμίου", "Βέλου - Βόχας", "Μαρκοπούλου Μεσογαίας", "Ιεράς Πόλης Μεσολογγίου",
"Αρχανών - Αστερουσίων", "Θεσσαλονίκης", "Νέας Ιωνίας", "Σύρου - Ερμούπολης", "Τρίπολης", "Αλεξανδρούπολης", "Κρωπίας", "Κομοτηνής", "Σκύδρας", "Ζωγράφου",
"Θηβαίων", "Πολυγύρου", "Παιανίας", "Χαλκηδόνος", "Ηγουμενίτσας", "Καρδίτσας", "Λαγκαδά", "Καβάλας", "Περάματος", "Αθηναίων",
"Πεντέλης", "Μάνδρας - Ειδυλλίας", "Λαυρεωτικής", "Διονύσου", "Πρέβεζας", "Φαρσάλων", "Ρόδου", "Ζακύνθου", "Μεσσήνης", "Μεγαρέων",
"Βόρειας Κέρκυρας", "Γρεβενών", "Λευκάδας", "Καλυμνίων", "Αιγιαλείας", "Αλεξάνδρειας", "Ξάνθης", "Πύργου", "Άργους - Μυκηνών", "Χερσονήσου",
"Χαλκιδέων", "Φαιστού", "Δάφνης - Υμηττού", "Δέλτα", "Μυκόνου", "Μαραθώνος", "Τανάγρας", "Ηρακλείου", "Κω", "Πάργας",
"Αλμωπίας", "Θήρας", "Τριφυλίας", "Σιθωνίας", "Βόλβης", "Ήλιδας", "Ανδραβίδας - Κυλλήνης", "Πάρου", "Ωρωπού", "Ελευσίνας",
"Κεντρικής Κέρκυρας & Δ.Ν.", "Κύμης - Αλιβερίου", "Κασσάνδρας", "Ιστιαίας - Αιδηψού")


# 2. Δημιουργία του vector με τις βαθμολογίες
# (Έχει χρησιμοποιηθεί η τελεία . αντί για το κόμμα ,)
bathmologia <- c(6.8, 6.7, 6.4, 6.2, 6.1, 5.9, 5.9, 5.9, 5.9, 5.9,
5.9, 5.9, 5.8, 5.8, 5.8, 5.7, 5.7, 5.7, 5.7, 5.7,
5.7, 5.7, 5.6, 5.6, 5.6, 5.6, 5.5, 5.5, 5.5, 5.4,
5.4, 5.4, 5.4, 5.4, 5.4, 5.4, 5.4, 5.4, 5.4, 5.4,
5.4, 5.4, 5.3, 5.3, 5.3, 5.3, 5.3, 5.3, 5.3, 5.3,
5.3, 5.3, 5.3, 5.3, 5.2, 5.2, 5.2, 5.1, 5.1, 5.1,
5.1, 5.1, 5.1, 5.1, 5.1, 5.1, 5.1, 5.1, 5.1, 5.1,
5.1, 5.0, 5.0, 5.0, 5.0, 5.0, 5.0, 5.0, 5.0, 5.0,
5.0, 5.0, 5.0, 5.0, 4.9, 4.9, 4.9, 4.9, 4.9, 4.9,
4.8, 4.8, 4.8, 4.8, 4.8, 4.8, 4.8, 4.8, 4.8, 4.8,
4.8, 4.7, 4.7, 4.7, 4.7, 4.7, 4.7, 4.7, 4.6, 4.6,
4.6, 4.6, 4.5, 4.5, 4.5, 4.5, 4.5, 4.5, 4.5, 4.5,
4.5, 4.5, 4.5, 4.5, 4.5, 4.5, 4.4, 4.4, 4.4, 4.4,
4.4, 4.4, 4.4, 4.4, 4.4, 4.4, 4.4, 4.3, 4.3, 4.3,
4.3, 4.3, 4.3, 4.3, 4.3, 4.3, 4.2, 4.2, 4.2, 4.2,
4.2, 4.2, 4.2, 4.1, 4.1, 4.0, 4.0, 4.0, 4.0, 4.0,
3.9, 3.9, 3.8, 3.8, 3.8, 3.8, 3.7, 3.7, 3.7, 3.6,
3.6, 3.6, 3.5, 3.5, 3.4, 3.3, 3.3, 3.3, 3.2, 3.2,
3.1, 3.0, 2.8, 2.5)
# 3. Συνδυασμός των vectors σε ένα data.frame
koinonikesYp <- data.frame(
  Δήμος = dimoi,
  ΚΟΙΝΩΝΙΚΕΣ_ΥΠΗΡΕΣΙΕΣ = bathmologia
)



koinonikesYp <- clean_municipality_names(koinonikesYp, name_col_name = "Δήμος", "ΚΟΙΝΩΝΙΚΕΣ_ΥΠΗΡΕΣΙΕΣ")

axiologisi <- merge(axiologisi,koinonikesYp, by="Dhmos_Key")
```



```{r}
#| echo = FALSE,
#| message = FALSE
# ΚΑΠΗ

dimoi <- c("Γλυφάδας", "Αργοστολίου", "Νεάπολης - Συκεών", "Αλίμου", "Ζίτσας", "Μετεώρων", "Ξυλοκάστρου - Ευρωστίνης", "Καλαμάτας", "Αγίας Βαρβάρας", "Περιστερίου",
"Ελληνικού - Αργυρούπολης", "Κορυδαλλού", "Αμπελοκήπων - Μενεμένης", "Λαρισαίων", "Έδεσσας", "Ρεθύμνης", "Νέστου", "Καστοριάς", "Βάρης - Βούλας - Βουλιαγμένης", "Νέας Σμύρνης",
"Μεταμορφώσεως", "Δράμας", "Περάματος", "Παπάγου - Χολαργού", "Εορδαίας", "Λαυρεωτικής", "Ασπροπύργου", "Τρικκαίων", "Ιλίου", "Παλαιού Φαλήρου",
"Πειραιώς", "Χίου", "Δελφών", "Σύρου - Ερμούπολης", "Κοζάνης", "Τρίπολης", "Κηφισιάς", "Βέροιας", "Φλώρινας", "Βριλησσίων",
"Ξάνθης", "Γαλατσίου", "Παύλου Μελά", "Μοσχάτου - Ταύρου", "Σπάτων - Αρτέμιδος", "Αρχανών - Αστερουσίων", "Ιεράπετρας", "Αιγάλεω", "Ηλιουπόλεως", "Μυτιλήνης",
"Βύρωνος", "Φυλής", "Τυρνάβου", "Αγίου Νικολάου", "Αγίου Δημητρίου", "Κατερίνης", "Κερατσινίου - Δραπετσώνας", "Λήμνου", "Αμαρουσίου", "Ναυπλιέων",
"Αγίων Αναργύρων - Καματερού", "Κρωπίας", "Ηρακλείου Αττικής", "Χαλανδρίου", "Δίου - Ολύμπου", "Λοκρών", "Νέας Ιωνίας", "Κορινθίων", "Χανίων", "Αβδήρων",
"Νέας Προποντίδας", "Σαλαμίνας", "Φαρσάλων", "Ναυπακτίας", "Εμμανουήλ Παππά", "Βόλου", "Πετρουπόλεως", "Σαρωνικού", "Ιεράς Πόλης Μεσολογγίου", "Ραφήνας - Πικερμίου",
"Κορδελιού - Ευόσμου", "Αγίας Παρασκευής", "Νίκαιας - Αγίου Ιωάννη Ρέντη", "Άργους Ορεστικού", "Καλαμαριάς", "Παιανίας", "Χαλκηδόνος", "Καβάλας", "Παγγαίου", "Λεβαδέων",
"Παιονίας", "Ηρωικής Πόλεως Νάουσας", "Ιωαννιτών", "Σικυωνίων", "Μαλεβιζίου", "Ορεστιάδας", "Σπάρτης", "Χερσονήσου", "Ωραιοκάστρου", "Κιλελέρ",
"Πυλαίας - Χορτιάτη", "Θέρμης", "Αγρινίου", "Πέλλας", "Θερμαϊκού", "Ανατολικής Σάμου", "Βέλου - Βόχας", "Κομοτηνής", "Χαϊδαρίου", "Δυτικής Λέσβου",
"Παλλήνης", "Αρταίων", "Καλλιθέας", "Νέας Φιλαδελφείας - Νέας Χαλκηδόνος", "Φιλοθέης - Ψυχικού", "Λαμιέων", "Πατρέων", "Θηβαίων", "Σκύδρας", "Μονεμβασίας",
"Καρδίτσας", "Άργους - Μυκηνών", "Μαρκοπούλου Μεσογαίας", "Σητείας", "Λουτρακίου Περαχώρας Αγ.Θεοδώρων", "Αμυνταίου", "Ζηρού", "Κιλκίς", "Αχαρνών", "Ηγουμενίτσας",
"Δάφνης - Υμηττού", "Λυκόβρυσης - Πεύκης", "Αθηναίων", "Αιγιαλείας", "Διονύσου", "Μεσσήνης", "Δυτικής Σάμου", "Αλεξανδρούπολης", "Πάρου", "Πρέβεζας",
"Θεσσαλονίκης", "Πεντέλης", "Ανδραβίδας - Κυλλήνης", "Χαλκιδέων", "Καισαριανής", "Ζωγράφου", "Σερρών", "Μάνδρας - Ειδυλλίας", "Μεγαρέων", "Ελευσίνας",
"Πολυγύρου", "Τανάγρας", "Ρόδου", "Μαραθώνος", "Κω", "Νάξου και Μικρών Κυκλάδων", "Δέλτα", "Ηρακλείου", "Βόλβης", "Αλεξάνδρειας",
"Διδυμοτείχου", "Σιντικής", "Λευκάδας", "Πύργου", "Γρεβενών", "Ωρωπού", "Λαγκαδά", "Αλμωπίας", "Καλυμνίων", "Κύμης - Αλιβερίου",
"Βόρειας Κέρκυρας", "Θήρας", "Σιθωνίας", "Μυκόνου", "Αίγινας", "Πάργας", "Κεντρικής Κέρκυρας & Δ.Ν.", "Αλμυρού", "Τριφυλίας", "Κασσάνδρας",
"Ζακύνθου", "Ήλιδας", "Φαιστού", "Ιστιαίας - Αιδηψού")

bathmologia <- c(7.7, 7.4, 7.3, 7.2, 6.9, 6.9, 6.9, 6.8, 6.8, 6.7,
6.7, 6.7, 6.6, 6.6, 6.5, 6.5, 6.4, 6.4, 6.3, 6.3,
6.3, 6.3, 6.3, 6.3, 6.3, 6.3, 6.3, 6.2, 6.2, 6.2,
6.2, 6.2, 6.2, 6.1, 6.1, 6.0, 6.0, 6.0, 6.0, 6.0,
6.0, 6.0, 6.0, 6.0, 6.0, 6.0, 6.0, 6.0, 5.9, 5.9,
5.9, 5.9, 5.9, 5.9, 5.9, 5.9, 5.9, 5.9, 5.9, 5.9,
5.9, 5.8, 5.8, 5.8, 5.8, 5.8, 5.8, 5.8, 5.8, 5.8,
5.7, 5.7, 5.7, 5.7, 5.7, 5.7, 5.7, 5.7, 5.6, 5.6,
5.6, 5.6, 5.6, 5.6, 5.6, 5.6, 5.6, 5.6, 5.6, 5.5,
5.5, 5.5, 5.5, 5.5, 5.5, 5.5, 5.5, 5.5, 5.5, 5.4,
5.4, 5.4, 5.4, 5.4, 5.4, 5.4, 5.4, 5.4, 5.4, 5.4,
5.3, 5.3, 5.3, 5.3, 5.3, 5.3, 5.3, 5.2, 5.2, 5.2,
5.2, 5.2, 5.2, 5.2, 5.2, 5.2, 5.2, 5.2, 5.2, 5.2,
5.2, 5.2, 5.1, 5.1, 5.1, 5.1, 5.0, 5.0, 5.0, 5.0,
5.0, 5.0, 5.0, 5.0, 4.9, 4.9, 4.9, 4.9, 4.8, 4.7,
4.7, 4.7, 4.6, 4.6, 4.6, 4.5, 4.4, 4.4, 4.3, 4.3,
4.2, 4.2, 4.1, 4.1, 4.1, 4.1, 4.0, 4.0, 3.8, 3.8,
3.8, 3.8, 3.7, 3.7, 3.4, 3.4, 3.3, 3.2, 2.9, 2.8,
2.7, 2.7, 2.4, 2.2)

# 3. Συνδυασμός των vectors σε ένα data.frame
kapi <- data.frame(
  Δήμος = dimoi,
  ΚΑΠΗ = bathmologia
)



kapi <- clean_municipality_names(kapi, name_col_name = "Δήμος", "ΚΑΠΗ")

axiologisi <- merge(axiologisi,kapi, by="Dhmos_Key")
```




```{r}
#| echo = FALSE,
#| message = FALSE
# ΠΡΟΓΡΑΜΜΑ «ΒΟΗΘΕΙΑ ΣΤΟ ΣΠΙΤΙ»

dimoi <- c("Άργους Ορεστικού", "Ξυλοκάστρου - Ευρωστίνης", "Άργους - Μυκηνών", "Ναυπλιέων", "Σιθωνίας", "Αγίας Βαρβάρας", "Καστοριάς", "Αλμυρού", "Έδεσσας", "Αργοστολίου",
"Κοζάνης", "Τυρνάβου", "Γλυφάδας", "Ορεστιάδας", "Καλαμάτας", "Μυτιλήνης", "Λοκρών", "Δυτικής Λέσβου", "Νεάπολης – Συκεών", "Σύρου - Ερμούπολης",
"Ζηρού", "Χίου", "Κιλκίς", "Φλώρινας", "Ζίτσας", "Δελφών", "Αρχανών - Αστερουσίων", "Διδυμοτείχου", "Βέροιας", "Ιεράπετρας",
"Ρεθύμνης", "Κορυδαλλού", "Ιστιαίας - Αιδηψού", "Δράμας", "Κατερίνης", "Αίγινας", "Φαιστού", "Λαρισαίων", "Τρικκαίων", "Μοσχάτου - Ταύρου",
"Μονεμβασίας", "Νέας Προποντίδας", "Χανίων", "Τρίπολης", "Φαρσάλων", "Ανατολικής Σάμου", "Αβδήρων", "Μετεώρων", "Σιντικής", "Εορδαίας",
"Σητείας", "Δυτικής Σάμου", "Λεβαδέων", "Αμυνταίου", "Περιστερίου", "Κύμης - Αλιβερίου", "Λήμνου", "Σερρών", "Πέλλας", "Χαλκηδόνος",
"Νέστου", "Μεσσήνης", "Ζακύνθου", "Εμμανουήλ Παππά", "Αλεξανδρούπολης", "Σικυωνίων", "Αγίου Νικολάου", "Αλμωπίας", "Λαμιέων", "Σπάρτης",
"Παπάγου - Χολαργού", "Βόλου", "Μαλεβιζίου", "Δίου - Ολύμπου", "Ασπροπύργου", "Παύλου Μελά", "Μεταμορφώσεως", "Αρταίων", "Αιγιαλείας", "Αλίμου",
"Πολυγύρου", "Ελληνικού - Αργυρούπολης", "Νάξου και Μικρών Κυκλάδων", "Πύργου", "Λαυρεωτικής", "Ηγουμενίτσας", "Καβάλας", "Παγγαίου", "Ξάνθης", "Αγρινίου",
"Παιονίας", "Αμπελοκήπων - Μενεμένης", "Πυλαίας - Χορτιάτη", "Αγίων Αναργύρων - Καματερού", "Ιωαννιτών", "Φυλής", "Κιλελέρ", "Ναυπακτίας", "Λευκάδας", "Βόρειας Κέρκυρας",
"Βύρωνος", "Τριφυλίας", "Πειραιώς", "Καρδίτσας", "Ηρωικής Πόλεως Νάουσας", "Ωραιοκάστρου", "Κερατσινίου - Δραπετσώνας", "Πρέβεζας", "Καλαμαριάς", "Γαλατσίου",
"Κορινθίων", "Σαλαμίνας", "Πατρέων", "Κω", "Βριλησσίων", "Ιεράς Πόλης Μεσολογγίου", "Πάργας", "Γρεβενών", "Νέας Φιλαδελφείας - Νέας Χαλκηδόνος", "Νέας Σμύρνης",
"Κρωπίας", "Νίκαιας - Αγίου Ιωάννη Ρέντη", "Παλαιού Φαλήρου", "Βάρης - Βούλας - Βουλιαγμένης", "Θέρμης", "Αιγάλεω", "Νέας Ιωνίας", "Αγίου Δημητρίου", "Ηλιουπόλεως", "Κορδελιού - Ευόσμου",
"Ανδραβίδας - Κυλλήνης", "Σπάτων - Αρτέμιδος", "Κομοτηνής", "Πετρουπόλεως", "Μεγαρέων", "Χερσονήσου", "Θερμαϊκού", "Κηφισιάς", "Θεσσαλονίκης", "Σαρωνικού",
"Λυκόβρυσης - Πεύκης", "Αγίας Παρασκευής", "Λαγκαδά", "Ιλίου", "Ηρακλείου Αττικής", "Δέλτα", "Χαλανδρίου", "Καλλιθέας", "Ηρακλείου", "Αλεξάνδρειας",
"Αμαρουσίου", "Θηβαίων", "Δάφνης - Υμηττού", "Χαϊδαρίου", "Ελευσίνας", "Σκύδρας", "Χαλκιδέων", "Αθηναίων", "Ρόδου", "Μυκόνου",
"Παιανίας", "Ζωγράφου", "Αχαρνών", "Ήλιδας", "Κασσάνδρας", "Μαραθώνος", "Φιλοθέης - Ψυχικού", "Τανάγρας", "Πάρου", "Πεντέλης",
"Καλυμνίων", "Βόλβης", "Ραφήνας - Πικερμίου", "Καισαριανής", "Βέλου - Βόχας", "Διονύσου", "Περάματος", "Λουτρακίου Περαχώρας Αγ.Θεοδώρων", "Κεντρικής Κέρκυρας & Δ.Ν.", "Παλλήνης",
"Θήρας", "Μαρκοπούλου Μεσογαίας", "Μάνδρας - Ειδυλλίας", "Ωρωπού")

bathmologia <- c(7.7, 7.6, 7.3, 7.3, 7.3, 7.2, 7.2, 7.0, 6.9, 6.9,
6.9, 6.9, 6.9, 6.9, 6.9, 6.8, 6.8, 6.7, 6.7, 6.7,
6.7, 6.7, 6.7, 6.6, 6.6, 6.6, 6.6, 6.6, 6.5, 6.5,
6.5, 6.5, 6.5, 6.4, 6.4, 6.4, 6.4, 6.4, 6.3, 6.3,
6.3, 6.3, 6.3, 6.2, 6.2, 6.2, 6.2, 6.2, 6.2, 6.2,
6.1, 6.1, 6.1, 6.1, 6.1, 6.1, 6.1, 6.1, 6.1, 6.1,
6.1, 6.1, 6.0, 6.0, 6.0, 6.0, 6.0, 6.0, 6.0, 6.0,
6.0, 6.0, 5.9, 5.9, 5.9, 5.9, 5.9, 5.9, 5.9, 5.9,
5.9, 5.9, 5.9, 5.9, 5.8, 5.8, 5.8, 5.8, 5.8, 5.8,
5.8, 5.7, 5.7, 5.7, 5.7, 5.7, 5.7, 5.7, 5.7, 5.6,
5.6, 5.6, 5.6, 5.6, 5.5, 5.5, 5.5, 5.5, 5.5, 5.5,
5.5, 5.5, 5.5, 5.5, 5.4, 5.4, 5.4, 5.4, 5.4, 5.4,
5.4, 5.3, 5.3, 5.3, 5.3, 5.3, 5.3, 5.3, 5.3, 5.3,
5.3, 5.3, 5.2, 5.2, 5.1, 5.1, 5.1, 5.1, 5.1, 5.1,
5.1, 5.0, 5.0, 5.0, 5.0, 5.0, 5.0, 5.0, 5.0, 4.9,
4.9, 4.9, 4.9, 4.9, 4.9, 4.9, 4.8, 4.8, 4.8, 4.7,
4.7, 4.6, 4.6, 4.5, 4.5, 4.5, 4.4, 4.4, 4.4, 4.3,
4.3, 4.3, 4.2, 4.2, 4.2, 4.2, 4.1, 4.1, 4.0, 4.0,
3.7, 3.7, 3.3, 3.2)

# 3. Συνδυασμός των vectors σε ένα data.frame
boitheiaSTOspiti <- data.frame(
  Δήμος = dimoi,
  πρ.ΒΟΗΘΕΙΑστοΣΠΙΤΙ = bathmologia
)

boitheiaSTOspiti <- clean_municipality_names(boitheiaSTOspiti, name_col_name = "Δήμος", "πρ.ΒΟΗΘΕΙΑστοΣΠΙΤΙ")

axiologisi <- merge(axiologisi,boitheiaSTOspiti, by="Dhmos_Key")
```




```{r}
#| echo = FALSE,
#| message = FALSE
# ΥΠΟΔΟΜΕΣ ΣΧΟΛΙΚΩΝ ΚΤΙΡΙΩΝ Α/ΒΑΘΜΙΑΣ ΚΑΙ Β/ΒΑΘΜΙΑΣ ΕΚΠΑΙΔΕΥΣΗΣ

dimoi <- c("Άργους Ορεστικού", "Μονεμβασίας", "Μυκόνου", "Γλυφάδας", "Καστοριάς", "Δυτικής Λέσβου", "Αμπελοκήπων - Μενεμένης", "Τυρνάβου", "Αίγινας", "Νεάπολης - Συκεών",
"Ζίτσας", "Ελληνικού - Αργυρούπολης", "Μετεώρων", "Αγίας Βαρβάρας", "Αλίμου", "Γρεβενών", "Πολυγύρου", "Μεταμορφώσεως", "Αμυνταίου", "Φυλής",
"Δίου - Ολύμπου", "Σαρωνικού", "Βάρης - Βούλας - Βουλιαγμένης", "Σκύδρας", "Αβδήρων", "Κοζάνης", "Ηρωικής Πόλεως Νάουσας", "Ιεράπετρας", "Παγγαίου", "Φιλοθέης - Ψυχικού",
"Λοκρών", "Παλαιού Φαλήρου", "Έδεσσας", "Νέας Προποντίδας", "Μυτιλήνης", "Καλαμάτας", "Βέλου - Βόχας", "Κορυδαλλού", "Χαλανδρίου", "Ξυλοκάστρου - Ευρωστίνης",
"Κιλελέρ", "Λαρισαίων", "Αλμωπίας", "Νέστου", "Εορδαίας", "Μοσχάτου - Ταύρου", "Παπάγου - Χολαργού", "Σιθωνίας", "Φλώρινας", "Τρίπολης",
"Παύλου Μελά", "Βριλησσίων", "Σιντικής", "Ζηρού", "Λουτρακίου Περαχώρας Αγ.Θεοδώρων", "Ορεστιάδας", "Λαυρεωτικής", "Κηφισιάς", "Νάξου και Μικρών Κυκλάδων", "Παιονίας",
"Τρικκαίων", "Πέλλας", "Λυκόβρυσης - Πεύκης", "Εμμανουήλ Παππά", "Σικυωνίων", "Θερμαϊκού", "Γαλατσίου", "Λεβαδέων", "Μαλεβιζίου", "Αλεξανδρούπολης",
"Λήμνου", "Χανίων", "Ιστιαίας - Αιδηψού", "Αιγιαλείας", "Αγίου Δημητρίου", "Χαλκηδόνος", "Ναυπακτίας", "Κιλκίς", "Ραφήνας - Πικερμίου", "Ανατολικής Σάμου",
"Βόλβης", "Καλυμνίων", "Αγίων Αναργύρων - Καματερού", "Βέροιας", "Αρχανών - Αστερουσίων", "Αρταίων", "Δυτικής Σάμου", "Θέρμης", "Μεσσήνης", "Κατερίνης",
"Ναυπλιέων", "Κρωπίας", "Περιστερίου", "Βόλου", "Ρεθύμνης", "Σερρών", "Λαμιέων", "Περάματος", "Κερατσινίου - Δραπετσώνας", "Αμαρουσίου",
"Σπάτων - Αρτέμιδος", "Τανάγρας", "Νέας Φιλαδελφείας - Νέας Χαλκηδόνος", "Αγρινίου", "Νίκαιας - Αγίου Ιωάννη Ρέντη", "Πειραιώς", "Ηγουμενίτσας", "Αχαρνών", "Δέλτα", "Δράμας",
"Ωραιοκάστρου", "Πυλαίας - Χορτιάτη", "Μαρκοπούλου Μεσογαίας", "Άργους - Μυκηνών", "Ξάνθης", "Ιεράς Πόλης Μεσολογγίου", "Αγίας Παρασκευής", "Καλαμαριάς", "Αργοστολίου", "Χερσονήσου",
"Δελφών", "Βύρωνος", "Σπάρτης", "Ασπροπύργου", "Διδυμοτείχου", "Ανδραβίδας - Κυλλήνης", "Χίου", "Πετρουπόλεως", "Πεντέλης", "Αγίου Νικολάου",
"Παλλήνης", "Κομοτηνής", "Ήλιδας", "Αλμυρού", "Νέας Σμύρνης", "Ιλίου", "Πατρέων", "Καρδίτσας", "Καλλιθέας", "Μάνδρας - Ειδυλλίας",
"Φαρσάλων", "Σαλαμίνας", "Παιανίας", "Καβάλας", "Κορινθίων", "Ηλιουπόλεως", "Νέας Ιωνίας", "Λευκάδας", "Χαϊδαρίου", "Φαιστού",
"Ιωαννιτών", "Κύμης - Αλιβερίου", "Κορδελιού - Ευόσμου", "Θεσσαλονίκης", "Πάργας", "Πρέβεζας", "Μαραθώνος", "Χαλκιδέων", "Διονύσου", "Πύργου",
"Κασσάνδρας", "Αθηναίων", "Ωρωπού", "Σύρου - Ερμούπολης", "Καισαριανής", "Ζωγράφου", "Αιγάλεω", "Ηρακλείου Αττικής", "Δάφνης - Υμηττού", "Αλεξάνδρειας",
"Θηβαίων", "Πάρου", "Βόρειας Κέρκυρας", "Ρόδου", "Κω", "Λαγκαδά", "Ελευσίνας", "Σητείας", "Τριφυλίας", "Ζακύνθου",
"Ηρακλείου", "Μεγαρέων", "Θήρας", "Κεντρικής Κέρκυρας & Δ.Ν.")

bathmologia <- c(7.3, 6.0, 5.9, 5.7, 5.6, 5.5, 5.5, 5.4, 5.4, 5.4,
5.4, 5.3, 5.3, 5.3, 5.2, 5.1, 5.1, 5.1, 5.1, 5.1,
5.1, 5.1, 5.1, 5.1, 5.1, 5.1, 5.0, 5.0, 5.0, 5.0,
5.0, 4.9, 4.9, 4.9, 4.9, 4.9, 4.9, 4.9, 4.9, 4.9,
4.9, 4.9, 4.9, 4.8, 4.8, 4.8, 4.8, 4.8, 4.8, 4.8,
4.7, 4.7, 4.7, 4.7, 4.7, 4.7, 4.7, 4.7, 4.7, 4.7,
4.7, 4.7, 4.6, 4.6, 4.6, 4.6, 4.6, 4.6, 4.6, 4.6,
4.6, 4.6, 4.6, 4.6, 4.5, 4.5, 4.5, 4.5, 4.5, 4.5,
4.5, 4.5, 4.5, 4.5, 4.5, 4.5, 4.5, 4.4, 4.4, 4.4,
4.4, 4.4, 4.4, 4.4, 4.4, 4.4, 4.4, 4.4, 4.4, 4.4,
4.4, 4.4, 4.4, 4.4, 4.3, 4.3, 4.3, 4.3, 4.3, 4.3,
4.3, 4.3, 4.3, 4.3, 4.3, 4.3, 4.3, 4.3, 4.3, 4.3,
4.3, 4.3, 4.3, 4.2, 4.2, 4.2, 4.2, 4.2, 4.2, 4.2,
4.2, 4.2, 4.2, 4.2, 4.2, 4.2, 4.2, 4.1, 4.1, 4.1,
4.1, 4.1, 4.1, 4.1, 4.1, 4.0, 4.0, 4.0, 4.0, 4.0,
4.0, 4.0, 4.0, 4.0, 4.0, 4.0, 4.0, 3.9, 3.9, 3.9,
3.9, 3.9, 3.8, 3.8, 3.8, 3.7, 3.7, 3.7, 3.7, 3.7,
3.6, 3.6, 3.6, 3.6, 3.6, 3.5, 3.5, 3.5, 3.5, 3.4,
3.4, 3.4, 3.2, 2.9)

# 3. Συνδυασμός των vectors σε ένα data.frame
ypodomesSxoleion <- data.frame(
  Δήμος = dimoi,
  ΥΠΟΔΟΜΕΣ_ΣΧΟΛΙΚΩΝ_ΚΤΗΡΙΩΝ = bathmologia
)

ypodomesSxoleion <- clean_municipality_names(ypodomesSxoleion, name_col_name = "Δήμος", "ΥΠΟΔΟΜΕΣ_ΣΧΟΛΙΚΩΝ_ΚΤΗΡΙΩΝ")

axiologisi <- merge(axiologisi,ypodomesSxoleion, by="Dhmos_Key")
```





```{r}
#| echo = FALSE,
#| message = FALSE
# ΠΑΙΔΙΚΟΙ / ΒΡΕΦΙΚΟΙ ΣΤΑΘΜΟΙ
dimoi <- c("Άργους Ορεστικού", "Γλυφάδας", "Αίγινας", "Μονεμβασίας", "Μυκόνου", "Τυρνάβου", "Καστοριάς", "Σκύδρας", "Αγίας Βαρβάρας", "Φυλής",
"Ελληνικού - Αργυρούπολης", "Αμυνταίου", "Δυτικής Λέσβου", "Παγγαίου", "Νέστου", "Νάξου και Μικρών Κυκλάδων", "Νεάπολης - Συκεών", "Βάρης - Βούλας - Βουλιαγμένης", "Μετεώρων", "Έδεσσας",
"Αλίμου", "Κορυδαλλού", "Λοκρών", "Κοζάνης", "Αμπελοκήπων - Μενεμένης", "Δίου - Ολύμπου", "Σαρωνικού", "Μεταμορφώσεως", "Καλαμάτας", "Λαρισαίων",
"Μυτιλήνης", "Νέας Προποντίδας", "Αλμυρού", "Τρικκαίων", "Ηρωικής Πόλεως Νάουσας", "Ζίτσας", "Φιλοθέης - Ψυχικού", "Ναυπλιέων", "Αβδήρων", "Μεσσήνης",
"Ασπροπύργου", "Βριλησσίων", "Ιεράπετρας", "Εμμανουήλ Παππά", "Κομοτηνής", "Σικυωνίων", "Γρεβενών", "Παπάγου - Χολαργού", "Χαλκηδόνος", "Βέλου - Βόχας",
"Μοσχάτου - Ταύρου", "Σιθωνίας", "Παλαιού Φαλήρου", "Αλμωπίας", "Ανατολικής Σάμου", "Σιντικής", "Δυτικής Σάμου", "Παιανίας", "Εορδαίας", "Γαλατσίου",
"Αρταίων", "Κιλκίς", "Βέροιας", "Ορεστιάδας", "Φλώρινας", "Χαλανδρίου", "Κατερίνης", "Διδυμοτείχου", "Παύλου Μελά", "Κιλελέρ",
"Αγίου Δημητρίου", "Κηφισιάς", "Λυκόβρυσης - Πεύκης", "Λεβαδέων", "Λαυρεωτικής", "Ραφήνας - Πικερμίου", "Περιστερίου", "Καλυμνίων", "Ξυλοκάστρου - Ευρωστίνης", "Ρεθύμνης",
"Μαρκοπούλου Μεσογαίας", "Δράμας", "Σερρών", "Θέρμης", "Αμαρουσίου", "Αγίων Αναργύρων - Καματερού", "Φαρσάλων", "Λουτρακίου Περαχώρας Αγ.Θεοδώρων", "Καβάλας", "Ζηρού",
"Χίου", "Τρίπολης", "Νίκαιας - Αγίου Ιωάννη Ρέντη", "Ναυπακτίας", "Αιγιαλείας", "Βύρωνος", "Αρχανών - Αστερουσίων", "Μαλεβιζίου", "Βόλου", "Ιεράς Πόλης Μεσολογγίου",
"Καλαμαριάς", "Ηλιουπόλεως", "Πέλλας", "Ιλίου", "Χανίων", "Καρδίτσας", "Κω", "Αγίου Νικολάου", "Κερατσινίου - Δραπετσώνας", "Αργοστολίου",
"Θερμαϊκού", "Πατρέων", "Αγίας Παρασκευής", "Αλεξανδρούπολης", "Αχαρνών", "Σπάτων - Αρτέμιδος", "Χερσονήσου", "Ιωαννιτών", "Λήμνου", "Χαϊδαρίου",
"Παιονίας", "Τανάγρας", "Καλλιθέας", "Ήλιδας", "Πειραιώς", "Αγρινίου", "Ανδραβίδας - Κυλλήνης", "Ξάνθης", "Λαμιέων", "Νέας Σμύρνης",
"Πολυγύρου", "Ηγουμενίτσας", "Πετρουπόλεως", "Δελφών", "Νέας Φιλαδελφείας - Νέας Χαλκηδόνος", "Ηρακλείου Αττικής", "Κύμης - Αλιβερίου", "Βόλβης", "Πρέβεζας", "Νέας Ιωνίας",
"Άργους - Μυκηνών", "Ρόδου", "Μάνδρας - Ειδυλλίας", "Κρωπίας", "Κορδελιού - Ευόσμου", "Λευκάδας", "Μεγαρέων", "Παλλήνης", "Κορινθίων", "Πεντέλης",
"Σαλαμίνας", "Πυλαίας - Χορτιάτη", "Μαραθώνος", "Ωραιοκάστρου", "Ιστιαίας - Αιδηψού", "Λαγκαδά", "Περάματος", "Φαιστού", "Σπάρτης", "Δέλτα",
"Σητείας", "Αιγάλεω", "Διονύσου", "Θεσσαλονίκης", "Σύρου - Ερμούπολης", "Αθηναίων", "Καισαριανής", "Τριφυλίας", "Θήρας", "Πάργας",
"Χαλκιδέων", "Δάφνης - Υμηττού", "Ελευσίνας", "Πύργου", "Κασσάνδρας", "Ζακύνθου", "Θηβαίων", "Πάρου", "Αλεξάνδρειας", "Ωρωπού",
"Βόρειας Κέρκυρας", "Ηρακλείου", "Ζωγράφου", "Κεντρικής Κέρκυρας & Δ.Ν.")

bathmologia <- c(7.5, 6.5, 6.3, 6.2, 6.2, 6.1, 6.1, 6.0, 6.0, 5.9,
5.9, 5.9, 5.9, 5.8, 5.8, 5.8, 5.8, 5.8, 5.8, 5.8,
5.8, 5.8, 5.7, 5.7, 5.7, 5.6, 5.5, 5.5, 5.5, 5.5,
5.5, 5.5, 5.5, 5.5, 5.5, 5.4, 5.4, 5.4, 5.4, 5.4,
5.4, 5.4, 5.4, 5.4, 5.3, 5.3, 5.3, 5.3, 5.3, 5.3,
5.3, 5.3, 5.2, 5.2, 5.2, 5.2, 5.2, 5.2, 5.2, 5.2,
5.2, 5.2, 5.2, 5.2, 5.2, 5.2, 5.2, 5.1, 5.1, 5.1,
5.1, 5.1, 5.1, 5.1, 5.1, 5.1, 5.0, 5.0, 5.0, 5.0,
5.0, 5.0, 5.0, 5.0, 5.0, 4.9, 4.9, 4.9, 4.9, 4.9,
4.9, 4.9, 4.9, 4.9, 4.9, 4.9, 4.9, 4.9, 4.9, 4.9,
4.8, 4.8, 4.8, 4.8, 4.8, 4.8, 4.8, 4.8, 4.8, 4.8,
4.8, 4.8, 4.8, 4.8, 4.8, 4.8, 4.8, 4.7, 4.7, 4.7,
4.7, 4.7, 4.7, 4.7, 4.7, 4.7, 4.7, 4.7, 4.6, 4.6,
4.6, 4.6, 4.6, 4.6, 4.6, 4.6, 4.5, 4.5, 4.5, 4.5,
4.5, 4.5, 4.5, 4.5, 4.5, 4.5, 4.5, 4.5, 4.5, 4.5,
4.4, 4.4, 4.4, 4.4, 4.4, 4.4, 4.3, 4.3, 4.3, 4.3,
4.3, 4.3, 4.3, 4.2, 4.2, 4.2, 4.2, 4.2, 4.2, 4.2,
4.1, 4.1, 4.1, 4.1, 4.1, 4.1, 4.0, 3.9, 3.8, 3.8,
3.8, 3.8, 3.7, 3.5)

# 3. Συνδυασμός των vectors σε ένα data.frame
paidikoiStathmoi <- data.frame(
  Δήμος = dimoi,
  ΠΑΙΔΙΚΟΙ_ΣΤΑΘΜΟΙ = bathmologia
)

paidikoiStathmoi <- clean_municipality_names(paidikoiStathmoi, name_col_name = "Δήμος", "ΠΑΙΔΙΚΟΙ_ΣΤΑΘΜΟΙ")

axiologisi <- merge(axiologisi,paidikoiStathmoi, by="Dhmos_Key")
```





```{r}
#| echo = FALSE,
#| message = FALSE
# ΧΩΡΟΙ ΠΡΑΣΙΝΟΥ / ΠΑΡΚΑ

dimoi <- c("Γλυφάδας", "Ελληνικού - Αργυρούπολης", "Άργους Ορεστικού", "Έδεσσας", "Καστοριάς", "Αλίμου", "Παπάγου - Χολαργού", "Καλαμάτας", "Περιστερίου", "Βριλησσίων",
"Λαρισαίων", "Βάρης - Βούλας - Βουλιαγμένης", "Φιλοθέης - Ψυχικού", "Φλώρινας", "Αγίας Βαρβάρας", "Κορυδαλλού", "Παλαιού Φαλήρου", "Δίου - Ολύμπου", "Σιντικής", "Γαλατσίου",
"Κατερίνης", "Ηρωικής Πόλεως Νάουσας", "Ζίτσας", "Κιλελέρ", "Τρικκαίων", "Τρίπολης", "Δράμας", "Χαλανδρίου", "Κηφισιάς", "Ηλιουπόλεως",
"Νεάπολης - Συκεών", "Μετεώρων", "Μοσχάτου - Ταύρου", "Αγίων Αναργύρων - Καματερού", "Ιλίου", "Τυρνάβου", "Λυκόβρυσης - Πεύκης", "Κερατσινίου - Δραπετσώνας", "Πολυγύρου", "Φαρσάλων",
"Φυλής", "Αίγινας", "Νέστου", "Σπάρτης", "Μεταμορφώσεως", "Αμπελοκήπων - Μενεμένης", "Κοζάνης", "Μυτιλήνης", "Βόλου", "Δυτικής Λέσβου",
"Αρταίων", "Νέας Σμύρνης", "Νέας Φιλαδελφείας - Νέας Χαλκηδόνος", "Παύλου Μελά", "Πετρουπόλεως", "Αμαρουσίου", "Χανίων", "Βέροιας", "Εορδαίας", "Παγγαίου",
"Ρεθύμνης", "Ανατολικής Σάμου", "Καισαριανής", "Μεσσήνης", "Αγίας Παρασκευής", "Χαϊδαρίου", "Ασπροπύργου", "Παιονίας", "Ιστιαίας - Αιδηψού", "Αλεξανδρούπολης",
"Ξυλοκάστρου - Ευρωστίνης", "Λαυρεωτικής", "Αλμυρού", "Σαλαμίνας", "Αργοστολίου", "Μονεμβασίας", "Ναυπλιέων", "Ηρακλείου Αττικής", "Αγρινίου", "Γρεβενών",
"Αγίου Δημητρίου", "Βόλβης", "Βύρωνος", "Αμυνταίου", "Αβδήρων", "Καλαμαριάς", "Θέρμης", "Περάματος", "Καλλιθέας", "Κιλκίς",
"Πέλλας", "Βέλου - Βόχας", "Νέας Προποντίδας", "Παλλήνης", "Χαλκηδόνος", "Σαρωνικού", "Νίκαιας - Αγίου Ιωάννη Ρέντη", "Τανάγρας", "Αιγάλεω", "Νέας Ιωνίας",
"Καρδίτσας", "Λοκρών", "Πυλαίας - Χορτιάτη", "Ραφήνας - Πικερμίου", "Πεντέλης", "Θερμαϊκού", "Λήμνου", "Πειραιώς", "Σκύδρας", "Κομοτηνής",
"Ναυπακτίας", "Κεντρικής Κέρκυρας & Δ.Ν.", "Μάνδρας - Ειδυλλίας", "Νάξου και Μικρών Κυκλάδων", "Αχαρνών", "Εμμανουήλ Παππά", "Σερρών", "Αθηναίων", "Πατρέων", "Κύμης - Αλιβερίου",
"Αγίου Νικολάου", "Λουτρακίου Περαχώρας Αγ.Θεοδώρων", "Λαγκαδά", "Λεβαδέων", "Λαμιέων", "Τριφυλίας", "Θεσσαλονίκης", "Άργους - Μυκηνών", "Σικυωνίων", "Αλμωπίας",
"Κορινθίων", "Παιανίας", "Ξάνθης", "Ωραιοκάστρου", "Σπάτων - Αρτέμιδος", "Διονύσου", "Ζωγράφου", "Ζηρού", "Αιγιαλείας", "Κρωπίας",
"Ιωαννιτών", "Δελφών", "Καβάλας", "Χίου", "Δυτικής Σάμου", "Μαραθώνος", "Κορδελιού - Ευόσμου", "Θηβαίων", "Μαλεβιζίου", "Διδυμοτείχου",
"Χαλκιδέων", "Πύργου", "Ορεστιάδας", "Ιεράς Πόλης Μεσολογγίου", "Σύρου - Ερμούπολης", "Βόρειας Κέρκυρας", "Πρέβεζας", "Ιεράπετρας", "Δέλτα", "Σητείας",
"Μυκόνου", "Πάρου", "Κω", "Αρχανών - Αστερουσίων", "Δάφνης - Υμηττού", "Σιθωνίας", "Ήλιδας", "Λευκάδας", "Ωρωπού", "Ρόδου",
"Ηγουμενίτσας", "Μαρκοπούλου Μεσογαίας", "Ηρακλείου", "Πάργας", "Χερσονήσου", "Ζακύνθου", "Αλεξάνδρειας", "Μεγαρέων", "Ελευσίνας", "Ανδραβίδας - Κυλλήνης",
"Καλυμνίων", "Φαιστού", "Κασσάνδρας", "Θήρας")

bathmologia <- c(6.5, 6.4, 6.3, 6.0, 5.8, 5.7, 5.7, 5.7, 5.6, 5.6,
5.6, 5.5, 5.4, 5.3, 5.2, 5.2, 5.2, 5.1, 5.1, 5.1,
5.1, 5.1, 5.1, 5.1, 5.1, 5.0, 5.0, 5.0, 5.0, 4.9,
4.9, 4.9, 4.8, 4.8, 4.8, 4.8, 4.8, 4.8, 4.8, 4.8,
4.7, 4.7, 4.7, 4.7, 4.6, 4.6, 4.6, 4.6, 4.6, 4.6,
4.6, 4.6, 4.6, 4.6, 4.5, 4.5, 4.4, 4.4, 4.4, 4.4,
4.4, 4.4, 4.4, 4.4, 4.4, 4.3, 4.3, 4.3, 4.3, 4.3,
4.3, 4.3, 4.3, 4.3, 4.3, 4.3, 4.3, 4.2, 4.2, 4.2,
4.2, 4.2, 4.2, 4.2, 4.1, 4.1, 4.1, 4.1, 4.1, 4.1,
4.1, 4.1, 4.0, 4.0, 4.0, 4.0, 4.0, 4.0, 4.0, 4.0,
4.0, 4.0, 4.0, 4.0, 3.9, 3.9, 3.9, 3.9, 3.9, 3.9,
3.9, 3.9, 3.9, 3.9, 3.9, 3.9, 3.8, 3.8, 3.8, 3.8,
3.8, 3.8, 3.7, 3.7, 3.7, 3.7, 3.7, 3.7, 3.7, 3.7,
3.7, 3.7, 3.7, 3.6, 3.6, 3.6, 3.6, 3.6, 3.6, 3.6,
3.6, 3.6, 3.6, 3.6, 3.6, 3.6, 3.5, 3.5, 3.5, 3.5,
3.5, 3.5, 3.5, 3.5, 3.4, 3.4, 3.4, 3.4, 3.3, 3.3,
3.3, 3.3, 3.3, 3.2, 3.2, 3.2, 3.1, 3.1, 3.1, 3.1,
3.0, 3.0, 3.0, 2.9, 2.9, 2.8, 2.8, 2.8, 2.8, 2.8,
2.7, 2.6, 2.5, 2.4)

# 3. Συνδυασμός των vectors σε ένα data.frame
parka <- data.frame(
  Δήμος = dimoi,
  ΠΑΡΚΑ = bathmologia
)

parka <- clean_municipality_names(parka, name_col_name = "Δήμος", "ΠΑΡΚΑ")

axiologisi <- merge(axiologisi,parka, by="Dhmos_Key")
```



```{r}
#| echo = FALSE,
#| message = FALSE
# ΠΑΙΔΙΚΕΣ ΧΑΡΕΣ

dimoi <- c("Γλυφάδας", "Ελληνικού - Αργυρούπολης", "Άργους Ορεστικού", "Αλίμου", "Βάρης - Βούλας - Βουλιαγμένης", "Παπάγου - Χολαργού", "Καστοριάς", "Περιστερίου", "Λαρισαίων", "Παλαιού Φαλήρου",
"Φιλοθέης - Ψυχικού", "Κορυδαλλού", "Ηλιουπόλεως", "Βριλησσίων", "Έδεσσας", "Καλαμάτας", "Μοσχάτου - Ταύρου", "Νεάπολης - Συκεών", "Εορδαίας", "Γαλατσίου",
"Ιλίου", "Χαλανδρίου", "Δράμας", "Κερατσινίου - Δραπετσώνας", "Αγίας Βαρβάρας", "Βόλου", "Τυρνάβου", "Μεταμορφώσεως", "Μετεώρων", "Λυκόβρυσης - Πεύκης",
"Κιλκίς", "Κιλελέρ", "Κηφισιάς", "Πετρουπόλεως", "Παύλου Μελά", "Δυτικής Λέσβου", "Αμπελοκήπων - Μενεμένης", "Αμαρουσίου", "Τρίπολης", "Ξυλοκάστρου - Ευρωστίνης",
"Νέας Σμύρνης", "Παγγαίου", "Τανάγρας", "Κατερίνης", "Αγίου Δημητρίου", "Αγίων Αναργύρων - Καματερού", "Πολυγύρου", "Φυλής", "Σαλαμίνας", "Ζίτσας",
"Αγίας Παρασκευής", "Τρικκαίων", "Αργοστολίου", "Μεσσήνης", "Σιντικής", "Αλεξανδρούπολης", "Λαυρεωτικής", "Ηρωικής Πόλεως Νάουσας", "Σπάρτης", "Φλώρινας",
"Περάματος", "Παιονίας", "Ιστιαίας - Αιδηψού", "Κοζάνης", "Μονεμβασίας", "Σκύδρας", "Βέλου - Βόχας", "Μυτιλήνης", "Χανίων", "Παλλήνης",
"Φαρσάλων", "Αίγινας", "Κύμης - Αλιβερίου", "Δίου - Ολύμπου", "Αβδήρων", "Ναυπλιέων", "Ηρακλείου Αττικής", "Νέας Φιλαδελφείας - Νέας Χαλκηδόνος", "Βύρωνος", "Σικυωνίων",
"Ρεθύμνης", "Νέας Ιωνίας", "Πειραιώς", "Καλλιθέας", "Νάξου και Μικρών Κυκλάδων", "Αρταίων", "Αμυνταίου", "Νίκαιας - Αγίου Ιωάννη Ρέντη", "Καλαμαριάς", "Πεντέλης",
"Αγίου Νικολάου", "Χαϊδαρίου", "Βόλβης", "Ασπροπύργου", "Αχαρνών", "Εμμανουήλ Παππά", "Αλμωπίας", "Σαρωνικού", "Παιανίας", "Νέστου",
"Ανατολικής Σάμου", "Νέας Προποντίδας", "Ναυπακτίας", "Κορινθίων", "Σπάτων - Αρτέμιδος", "Βέροιας", "Πυλαίας - Χορτιάτη", "Θέρμης", "Ζωγράφου", "Μάνδρας - Ειδυλλίας",
"Θεσσαλονίκης", "Ραφήνας - Πικερμίου", "Ξάνθης", "Μαλεβιζίου", "Αλμυρού", "Χαλκηδόνος", "Καισαριανής", "Αθηναίων", "Αγρινίου", "Πατρέων",
"Μυκόνου", "Θήρας", "Χίου", "Πέλλας", "Διδυμοτείχου", "Κομοτηνής", "Άργους - Μυκηνών", "Καρδίτσας", "Κεντρικής Κέρκυρας & Δ.Ν.", "Λαγκαδά",
"Λήμνου", "Διονύσου", "Πάρου", "Ωραιοκάστρου", "Χαλκιδέων", "Σερρών", "Ζηρού", "Λοκρών", "Ηρακλείου", "Λαμιέων",
"Κρωπίας", "Δυτικής Σάμου", "Βόρειας Κέρκυρας", "Λεβαδέων", "Καβάλας", "Θηβαίων", "Αιγάλεω", "Σύρου - Ερμούπολης", "Δάφνης - Υμηττού", "Λουτρακίου Περαχώρας Αγ.Θεοδώρων",
"Μαραθώνος", "Αρχανών - Αστερουσίων", "Κορδελιού - Ευόσμου", "Τριφυλίας", "Μαρκοπούλου Μεσογαίας", "Ορεστιάδας", "Θερμαϊκού", "Ιεράπετρας", "Δελφών", "Αιγιαλείας",
"Κω", "Πύργου", "Δέλτα", "Γρεβενών", "Ιωαννιτών", "Ζακύνθου", "Αλεξάνδρειας", "Σητείας", "Πρέβεζας", "Χερσονήσου",
"Σιθωνίας", "Ωρωπού", "Ηγουμενίτσας", "Ρόδου", "Ιεράς Πόλης Μεσολογγίου", "Μεγαρέων", "Πάργας", "Λευκάδας", "Καλυμνίων", "Ανδραβίδας - Κυλλήνης",
"Ήλιδας", "Ελευσίνας", "Κασσάνδρας", "Φαιστού")

bathmologia <- c(7.2, 7.0, 6.6, 6.3, 6.0, 5.9, 5.9, 5.8, 5.8, 5.7,
5.7, 5.7, 5.6, 5.6, 5.5, 5.5, 5.4, 5.3, 5.3, 5.2,
5.2, 5.1, 5.1, 5.1, 5.0, 5.0, 5.0, 4.9, 4.9, 4.9,
4.9, 4.9, 4.8, 4.8, 4.8, 4.7, 4.7, 4.7, 4.7, 4.7,
4.7, 4.7, 4.7, 4.7, 4.7, 4.7, 4.7, 4.7, 4.7, 4.6,
4.6, 4.6, 4.6, 4.6, 4.6, 4.6, 4.5, 4.5, 4.5, 4.5,
4.5, 4.5, 4.5, 4.5, 4.5, 4.4, 4.4, 4.4, 4.4, 4.4,
4.4, 4.4, 4.4, 4.3, 4.3, 4.3, 4.3, 4.3, 4.3, 4.3,
4.3, 4.3, 4.2, 4.2, 4.2, 4.2, 4.2, 4.2, 4.2, 4.2,
4.2, 4.1, 4.1, 4.1, 4.1, 4.1, 4.1, 4.1, 4.1, 4.0,
4.0, 4.0, 4.0, 4.0, 4.0, 4.0, 4.0, 4.0, 4.0, 4.0,
4.0, 3.9, 3.9, 3.9, 3.9, 3.9, 3.9, 3.9, 3.8, 3.8,
3.8, 3.8, 3.8, 3.7, 3.7, 3.7, 3.7, 3.7, 3.7, 3.7,
3.7, 3.7, 3.7, 3.7, 3.7, 3.6, 3.6, 3.6, 3.6, 3.6,
3.6, 3.6, 3.6, 3.5, 3.5, 3.5, 3.5, 3.5, 3.5, 3.5,
3.5, 3.5, 3.5, 3.4, 3.4, 3.4, 3.4, 3.4, 3.4, 3.3,
3.2, 3.2, 3.2, 3.1, 3.1, 3.1, 3.0, 3.0, 2.9, 2.9,
2.9, 2.9, 2.8, 2.8, 2.7, 2.7, 2.7, 2.6, 2.5, 2.5,
2.5, 2.5, 2.4, 2.4)

# 3. Συνδυασμός των vectors σε ένα data.frame
paidikesXares <- data.frame(
  Δήμος = dimoi,
  ΠΑΙΔΙΚΕΣ_ΧΑΡΕΣ = bathmologia
)

paidikesXares <- clean_municipality_names(paidikesXares, name_col_name = "Δήμος", "ΠΑΙΔΙΚΕΣ_ΧΑΡΕΣ")

axiologisi <- merge(axiologisi,paidikesXares, by="Dhmos_Key")
```





```{r}
#| echo = FALSE,
#| message = FALSE
# ΧΩΡΟΙ ΣΤΑΘΜΕΥΣΗΣ

dimoi <- c("Τυρνάβου", "Μετεώρων", "Καστοριάς", "Φυλής", "Κιλελέρ", "Άργους Ορεστικού", "Γλυφάδας", "Δίου - Ολύμπου", "Βέλου - Βόχας", "Μονεμβασίας",
"Λοκρών", "Ζίτσας", "Βόλβης", "Αλμυρού", "Καλαμάτας", "Πολυγύρου", "Βάρης - Βούλας - Βουλιαγμένης", "Σιντικής", "Μεσσήνης", "Σαρωνικού",
"Δυτικής Λέσβου", "Τανάγρας", "Νέστου", "Παιονίας", "Τρικκαίων", "Αλίμου", "Αμυνταίου", "Σαλαμίνας", "Λυκόβρυσης - Πεύκης", "Βόλου",
"Ελληνικού - Αργυρούπολης", "Δυτικής Σάμου", "Λαυρεωτικής", "Αβδήρων", "Παπάγου - Χολαργού", "Ηλιουπόλεως", "Αρταίων", "Χαλκηδόνος", "Ξυλοκάστρου - Ευρωστίνης", "Αγίων Αναργύρων - Καματερού",
"Θερμαϊκού", "Μοσχάτου - Ταύρου", "Χίου", "Ραφήνας - Πικερμίου", "Μαλεβιζίου", "Παγγαίου", "Βριλησσίων", "Παιανίας", "Μάνδρας - Ειδυλλίας", "Πάρου",
"Ναυπλιέων", "Τρίπολης", "Ανατολικής Σάμου", "Αγρινίου", "Σικυωνίων", "Θέρμης", "Δέλτα", "Διδυμοτείχου", "Μεταμορφώσεως", "Δράμας",
"Κηφισιάς", "Μυτιλήνης", "Σύρου - Ερμούπολης", "Δελφών", "Σπάτων - Αρτέμιδος", "Αχαρνών", "Μαραθώνος", "Φιλοθέης - Ψυχικού", "Ορεστιάδας", "Αιγιαλείας",
"Μυκόνου", "Κατερίνης", "Πρέβεζας", "Αμπελοκήπων - Μενεμένης", "Έδεσσας", "Αγίας Βαρβάρας", "Λήμνου", "Εμμανουήλ Παππά", "Παλλήνης", "Νάξου και Μικρών Κυκλάδων",
"Παύλου Μελά", "Γαλατσίου", "Άργους - Μυκηνών", "Ζηρού", "Λαρισαίων", "Ιλίου", "Ηρωικής Πόλεως Νάουσας", "Εορδαίας", "Ωρωπού", "Τριφυλίας",
"Παλαιού Φαλήρου", "Λουτρακίου Περαχώρας Αγ.Θεοδώρων", "Ασπροπύργου", "Κοζάνης", "Σκύδρας", "Ιεράς Πόλης Μεσολογγίου", "Ελευσίνας", "Πυλαίας - Χορτιάτη", "Κορινθίων", "Λαγκαδά",
"Βόρειας Κέρκυρας", "Ιστιαίας - Αιδηψού", "Κερατσινίου - Δραπετσώνας", "Αίγινας", "Κύμης - Αλιβερίου", "Πεντέλης", "Κιλκίς", "Ιεράπετρας", "Περιστερίου", "Μεγαρέων",
"Αμαρουσίου", "Σπάρτης", "Ωραιοκάστρου", "Αγίου Δημητρίου", "Μαρκοπούλου Μεσογαίας", "Ανδραβίδας - Κυλλήνης", "Φλώρινας", "Φαρσάλων", "Κω", "Διονύσου",
"Χαλανδρίου", "Λαμιέων", "Κορυδαλλού", "Καρδίτσας", "Νέας Προποντίδας", "Λεβαδέων", "Καλαμαριάς", "Νεάπολης - Συκεών", "Περάματος", "Νέας Φιλαδελφείας - Νέας Χαλκηδόνος",
"Σητείας", "Ιωαννιτών", "Νίκαιας - Αγίου Ιωάννη Ρέντη", "Γρεβενών", "Ηρακλείου Αττικής", "Αγίας Παρασκευής", "Σιθωνίας", "Κρωπίας", "Βέροιας", "Αγίου Νικολάου",
"Αλεξάνδρειας", "Σερρών", "Χερσονήσου", "Χανίων", "Καλυμνίων", "Κομοτηνής", "Πατρέων", "Κορδελιού - Ευόσμου", "Αιγάλεω", "Πέλλας",
"Ναυπακτίας", "Πετρουπόλεως", "Χαλκιδέων", "Βύρωνος", "Ήλιδας", "Χαϊδαρίου", "Αλμωπίας", "Θήρας", "Πύργου", "Νέας Σμύρνης",
"Νέας Ιωνίας", "Αθηναίων", "Πειραιώς", "Καβάλας", "Θεσσαλονίκης", "Λευκάδας", "Αρχανών - Αστερουσίων", "Ξάνθης", "Αλεξανδρούπολης", "Αργοστολίου",
"Καισαριανής", "Καλλιθέας", "Ηγουμενίτσας", "Κασσάνδρας", "Θηβαίων", "Ρεθύμνης", "Πάργας", "Φαιστού", "Ρόδου", "Δάφνης - Υμηττού",
"Ηρακλείου", "Κεντρικής Κέρκυρας & Δ.Ν.", "Ζωγράφου", "Ζακύνθου")

bathmologia <- c(5.5, 5.3, 5.2, 5.0, 4.8, 4.7, 4.6, 4.5, 4.5, 4.4,
4.3, 4.3, 4.3, 4.3, 4.2, 4.2, 4.1, 4.1, 4.1, 4.1,
4.1, 4.1, 4.1, 4.1, 4.0, 4.0, 3.9, 3.9, 3.8, 3.8,
3.8, 3.8, 3.8, 3.8, 3.7, 3.7, 3.7, 3.7, 3.7, 3.7,
3.6, 3.6, 3.6, 3.6, 3.6, 3.6, 3.6, 3.6, 3.5, 3.5,
3.5, 3.5, 3.5, 3.5, 3.5, 3.5, 3.5, 3.5, 3.5, 3.5,
3.4, 3.4, 3.4, 3.4, 3.4, 3.4, 3.4, 3.4, 3.4, 3.4,
3.4, 3.3, 3.3, 3.3, 3.3, 3.3, 3.3, 3.3, 3.3, 3.3,
3.2, 3.2, 3.2, 3.2, 3.2, 3.2, 3.2, 3.2, 3.2, 3.2,
3.2, 3.2, 3.2, 3.2, 3.1, 3.1, 3.1, 3.1, 3.1, 3.1,
3.1, 3.1, 3.1, 3.1, 3.0, 3.0, 3.0, 3.0, 3.0, 3.0,
3.0, 3.0, 3.0, 3.0, 3.0, 3.0, 2.9, 2.9, 2.9, 2.9,
2.9, 2.9, 2.9, 2.9, 2.9, 2.9, 2.9, 2.9, 2.9, 2.9,
2.8, 2.8, 2.8, 2.8, 2.8, 2.8, 2.8, 2.8, 2.8, 2.8,
2.7, 2.7, 2.7, 2.7, 2.7, 2.7, 2.6, 2.6, 2.6, 2.6,
2.6, 2.6, 2.6, 2.6, 2.5, 2.5, 2.5, 2.5, 2.5, 2.5,
2.4, 2.4, 2.4, 2.4, 2.3, 2.3, 2.3, 2.3, 2.3, 2.3,
2.3, 2.3, 2.3, 2.3, 2.2, 2.2, 2.2, 2.1, 2.1, 2.1,
2.0, 1.9, 1.9, 1.7)

# 3. Συνδυασμός των vectors σε ένα data.frame
xoroiStath <- data.frame(
  Δήμος = dimoi,
  ΧΩΡΟΙ_ΣΤΑΘΜΕΥΣΗΣ = bathmologia
)

xoroiStath <- clean_municipality_names(xoroiStath, name_col_name = "Δήμος", "ΧΩΡΟΙ_ΣΤΑΘΜΕΥΣΗΣ")

axiologisi <- merge(axiologisi,xoroiStath, by="Dhmos_Key")
```



```{r}
#| echo = FALSE,
#| message = FALSE
# ΔΗΜΟΤΙΚΑ ΙΑΤΡΕΙΑ

dimoi <- c("Τυρνάβου", "Γλυφάδας", "Λοκρών", "Παπάγου - Χολαργού", "Κιλελέρ", "Άργους Ορεστικού", "Αβδήρων", "Μεταμορφώσεως", "Νεάπολης - Συκεών", "Βάρης - Βούλας - Βουλιαγμένης",
"Μετεώρων", "Βύρωνος", "Σιντικής", "Καλαμάτας", "Αρχανών - Αστερουσίων", "Καστοριάς", "Μαλεβιζίου", "Νέστου", "Αμπελοκήπων - Μενεμένης", "Δυτικής Λέσβου",
"Ζίτσας", "Ελληνικού - Αργυρούπολης", "Βριλησσίων", "Νέας Σμύρνης", "Σπάτων - Αρτέμιδος", "Λαρισαίων", "Χερσονήσου", "Δίου - Ολύμπου", "Περιστερίου", "Κερατσινίου - Δραπετσώνας",
"Βόλβης", "Μαραθώνος", "Παιονίας", "Χαλανδρίου", "Παγγαίου", "Παλαιού Φαλήρου", "Μυκόνου", "Αγίου Δημητρίου", "Άργους - Μυκηνών", "Παύλου Μελά",
"Ραφήνας - Πικερμίου", "Νάξου και Μικρών Κυκλάδων", "Τρικκαίων", "Αγίας Βαρβάρας", "Βέλου - Βόχας", "Κορυδαλλού", "Αλίμου", "Κιλκίς", "Φιλοθέης - Ψυχικού", "Μονεμβασίας",
"Κατερίνης", "Λήμνου", "Ηλιουπόλεως", "Κοζάνης", "Αθηναίων", "Ανατολικής Σάμου", "Μυτιλήνης", "Καλλιθέας", "Κηφισιάς", "Αμυνταίου",
"Βέροιας", "Μοσχάτου - Ταύρου", "Μεσσήνης", "Ναυπλιέων", "Ιστιαίας - Αιδηψού", "Ελευσίνας", "Λυκόβρυσης - Πεύκης", "Αλμυρού", "Σπάρτης", "Νέας Φιλαδελφείας - Νέας Χαλκηδόνος",
"Δάφνης - Υμηττού", "Σιθωνίας", "Ιωαννιτών", "Κρωπίας", "Ανδραβίδας - Κυλλήνης", "Θερμαϊκού", "Δυτικής Σάμου", "Σαρωνικού", "Αρταίων", "Νίκαιας - Αγίου Ιωάννη Ρέντη",
"Καλαμαριάς", "Βόλου", "Ορεστιάδας", "Εμμανουήλ Παππά", "Δράμας", "Αίγινας", "Αιγάλεω", "Φαρσάλων", "Ηρωικής Πόλεως Νάουσας", "Φαιστού",
"Αγίας Παρασκευής", "Αμαρουσίου", "Πειραιώς", "Αιγιαλείας", "Ξυλοκάστρου - Ευρωστίνης", "Εορδαίας", "Βόρειας Κέρκυρας", "Ιλίου", "Χανίων", "Αχαρνών",
"Πολυγύρου", "Κύμης - Αλιβερίου", "Διονύσου", "Πέλλας", "Τανάγρας", "Αγρινίου", "Αγίων Αναργύρων - Καματερού", "Λαγκαδά", "Λαμιέων", "Σικυωνίων",
"Κορδελιού - Ευόσμου", "Τρίπολης", "Νέας Προποντίδας", "Νέας Ιωνίας", "Πατρέων", "Χίου", "Καβάλας", "Πυλαίας - Χορτιάτη", "Θέρμης", "Λαυρεωτικής",
"Καλυμνίων", "Δελφών", "Θεσσαλονίκης", "Αλεξανδρούπολης", "Ρεθύμνης", "Σερρών", "Παιανίας", "Ηρακλείου Αττικής", "Λουτρακίου Περαχώρας Αγ.Θεοδώρων", "Χαλκηδόνος",
"Γαλατσίου", "Διδυμοτείχου", "Έδεσσας", "Πάρου", "Ζηρού", "Ναυπακτίας", "Σκύδρας", "Ασπροπύργου", "Φλώρινας", "Ωρωπού",
"Κομοτηνής", "Μάνδρας - Ειδυλλίας", "Αλμωπίας", "Ωραιοκάστρου", "Παλλήνης", "Φυλής", "Ρόδου", "Σητείας", "Ιεράς Πόλης Μεσολογγίου", "Ιεράπετρας",
"Δέλτα", "Μαρκοπούλου Μεσογαίας", "Ζωγράφου", "Λεβαδέων", "Καρδίτσας", "Περάματος", "Ηρακλείου", "Κορινθίων", "Σαλαμίνας", "Αγίου Νικολάου",
"Γρεβενών", "Πετρουπόλεως", "Χαλκιδέων", "Τριφυλίας", "Ξάνθης", "Χαϊδαρίου", "Πύργου", "Αλεξάνδρειας", "Ηγουμενίτσας", "Κασσάνδρας",
"Καισαριανής", "Θήρας", "Πρέβεζας", "Θηβαίων", "Κεντρικής Κέρκυρας & Δ.Ν.", "Πεντέλης", "Ήλιδας", "Μεγαρέων", "Σύρου - Ερμούπολης", "Λευκάδας",
"Ζακύνθου", "Αργοστολίου", "Πάργας", "Κω")

bathmologia <- c(5.9, 5.7, 5.6, 5.5, 5.4, 5.1, 5.1, 5.1, 5.0, 5.0,
5.0, 4.9, 4.9, 4.9, 4.8, 4.8, 4.8, 4.8, 4.8, 4.8,
4.7, 4.7, 4.6, 4.6, 4.6, 4.6, 4.6, 4.5, 4.5, 4.5,
4.4, 4.4, 4.4, 4.4, 4.4, 4.4, 4.4, 4.4, 4.4, 4.4,
4.3, 4.3, 4.3, 4.3, 4.3, 4.2, 4.2, 4.2, 4.2, 4.2,
4.2, 4.2, 4.2, 4.2, 4.2, 4.1, 4.1, 4.1, 4.1, 4.1,
4.1, 4.1, 4.1, 4.0, 4.0, 4.0, 4.0, 4.0, 4.0, 4.0,
4.0, 4.0, 3.9, 3.9, 3.9, 3.9, 3.9, 3.9, 3.9, 3.9,
3.9, 3.9, 3.9, 3.9, 3.9, 3.9, 3.9, 3.9, 3.9, 3.8,
3.8, 3.8, 3.8, 3.8, 3.8, 3.8, 3.8, 3.8, 3.8, 3.8,
3.8, 3.8, 3.8, 3.8, 3.8, 3.8, 3.8, 3.8, 3.7, 3.7,
3.7, 3.7, 3.7, 3.7, 3.7, 3.7, 3.7, 3.7, 3.7, 3.7,
3.7, 3.7, 3.7, 3.7, 3.6, 3.6, 3.6, 3.6, 3.6, 3.6,
3.6, 3.5, 3.5, 3.5, 3.5, 3.5, 3.5, 3.5, 3.5, 3.5,
3.5, 3.4, 3.4, 3.4, 3.4, 3.4, 3.4, 3.3, 3.3, 3.3,
3.3, 3.3, 3.3, 3.3, 3.3, 3.3, 3.2, 3.2, 3.2, 3.2,
3.2, 3.2, 3.1, 3.1, 3.1, 3.1, 3.1, 3.1, 3.1, 3.0,
3.0, 3.0, 2.9, 2.9, 2.9, 2.9, 2.8, 2.8, 2.7, 2.6,
2.6, 2.5, 2.5, 2.4)

# 3. Συνδυασμός των vectors σε ένα data.frame
dimotIatria <- data.frame(
  Δήμος = dimoi,
   ΔΗΜΟΤΙΚΑ_ΙΑΤΡΕΙΑ = bathmologia
)

dimotIatria <- clean_municipality_names(dimotIatria, name_col_name = "Δήμος", "ΔΗΜΟΤΙΚΑ_ΙΑΤΡΕΙΑ")

axiologisi <- merge(axiologisi,dimotIatria, by="Dhmos_Key")
```



```{r}
#| echo = FALSE,
#| message = FALSE
# ΑΝΑΚΥΚΛΩΣΗ ΑΠΟΡΡΙΜΜΑΤΩΝ

dimoi <- c("Κοζάνης", "Αλίμου", "Καστοριάς", "Άργους Ορεστικού", "Καλαμάτας", "Γλυφάδας", "Περιστερίου", "Ελληνικού - Αργυρούπολης", "Χανίων", "Φλώρινας",
"Μετεώρων", "Τυρνάβου", "Ζίτσας", "Κιλελέρ", "Αμπελοκήπων - Μενεμένης", "Βριλησσίων", "Παπάγου - Χολαργού", "Χαλανδρίου", "Σητείας", "Εορδαίας",
"Βάρης - Βούλας - Βουλιαγμένης", "Παλαιού Φαλήρου", "Φιλοθέης - Ψυχικού", "Λαρισαίων", "Μεταμορφώσεως", "Μονεμβασίας", "Έδεσσας", "Δυτικής Λέσβου", "Κορυδαλλού", "Θέρμης",
"Λυκόβρυσης - Πεύκης", "Αγίας Βαρβάρας", "Μοσχάτου - Ταύρου", "Νεάπολης - Συκεών", "Αβδήρων", "Γρεβενών", "Βύρωνος", "Αρταίων", "Ναυπακτίας", "Μυτιλήνης",
"Πολυγύρου", "Ρεθύμνης", "Αμυνταίου", "Τρικκαίων", "Παγγαίου", "Λήμνου", "Αγίων Αναργύρων - Καματερού", "Ιλίου", "Λοκρών", "Φαρσάλων",
"Σαλαμίνας", "Παύλου Μελά", "Παιονίας", "Καλαμαριάς", "Δράμας", "Πυλαίας - Χορτιάτη", "Κερατσινίου - Δραπετσώνας", "Πέλλας", "Κηφισιάς", "Αίγινας",
"Τρίπολης", "Πετρουπόλεως", "Διδυμοτείχου", "Νέστου", "Κατερίνης", "Γαλατσίου", "Βόλου", "Θερμαϊκού", "Νέας Φιλαδελφείας - Νέας Χαλκηδόνος", "Δίου - Ολύμπου",
"Χαλκηδόνος", "Αμαρουσίου", "Πειραιώς", "Αγίου Δημητρίου", "Σπάρτης", "Ραφήνας - Πικερμίου", "Ηλιουπόλεως", "Σιντικής", "Νέας Σμύρνης", "Σερρών",
"Καρδίτσας", "Αγρινίου", "Αγίας Παρασκευής", "Καβάλας", "Κορδελιού - Ευόσμου", "Αιγάλεω", "Αιγιαλείας", "Λαμιέων", "Ηρακλείου Αττικής", "Τανάγρας",
"Μυκόνου", "Χίου", "Αχαρνών", "Παλλήνης", "Ιωαννιτών", "Θεσσαλονίκης", "Νέας Ιωνίας", "Βέροιας", "Ξυλοκάστρου - Ευρωστίνης", "Καλλιθέας",
"Σαρωνικού", "Παιανίας", "Δελφών", "Φυλής", "Ορεστιάδας", "Άργους - Μυκηνών", "Πεντέλης", "Κρωπίας", "Δέλτα", "Σύρου - Ερμούπολης",
"Ηρωικής Πόλεως Νάουσας", "Νίκαιας - Αγίου Ιωάννη Ρέντη", "Χαλκιδέων", "Αλεξανδρούπολης", "Κιλκίς", "Βόρειας Κέρκυρας", "Αθηναίων", "Μεσσήνης", "Κύμης - Αλιβερίου", "Καισαριανής",
"Κομοτηνής", "Θηβαίων", "Βέλου - Βόχας", "Σπάτων - Αρτέμιδος", "Ελευσίνας", "Λαυρεωτικής", "Ωραιοκάστρου", "Αρχανών - Αστερουσίων", "Χαϊδαρίου", "Ανδραβίδας - Κυλλήνης",
"Ασπροπύργου", "Ιεράπετρας", "Ζωγράφου", "Αργοστολίου", "Βόλβης", "Ξάνθης", "Κορινθίων", "Περάματος", "Πάρου", "Διονύσου",
"Ναυπλιέων", "Πύργου", "Δάφνης - Υμηττού", "Εμμανουήλ Παππά", "Μαλεβιζίου", "Αγίου Νικολάου", "Νάξου και Μικρών Κυκλάδων", "Μαρκοπούλου Μεσογαίας", "Μεγαρέων", "Χερσονήσου",
"Λεβαδέων", "Ανατολικής Σάμου", "Νέας Προποντίδας", "Σκύδρας", "Σικυωνίων", "Λουτρακίου Περαχώρας Αγ.Θεοδώρων", "Μαραθώνος", "Σιθωνίας", "Μάνδρας - Ειδυλλίας", "Πατρέων",
"Πρέβεζας", "Κασσάνδρας", "Ρόδου", "Κω", "Λαγκαδά", "Ήλιδας", "Αλμυρού", "Ζηρού", "Ωρωπού", "Αλμωπίας",
"Ηρακλείου", "Λευκάδας", "Θήρας", "Ηγουμενίτσας", "Ιεράς Πόλης Μεσολογγίου", "Πάργας", "Αλεξάνδρειας", "Κεντρικής Κέρκυρας & Δ.Ν.", "Φαιστού", "Δυτικής Σάμου",
"Τριφυλίας", "Ιστιαίας - Αιδηψού", "Ζακύνθου", "Καλυμνίων")

bathmologia <- c(6.5, 5.9, 5.9, 5.8, 5.8, 5.7, 5.6, 5.6, 5.6, 5.5,
5.5, 5.5, 5.4, 5.4, 5.4, 5.3, 5.3, 5.3, 5.3, 5.2,
5.2, 5.2, 5.2, 5.2, 5.1, 5.1, 5.1, 5.1, 5.1, 5.0,
5.0, 4.9, 4.8, 4.8, 4.8, 4.8, 4.8, 4.8, 4.8, 4.8,
4.8, 4.8, 4.8, 4.8, 4.7, 4.7, 4.7, 4.7, 4.7, 4.7,
4.7, 4.7, 4.7, 4.6, 4.6, 4.6, 4.6, 4.6, 4.6, 4.6,
4.6, 4.6, 4.6, 4.6, 4.5, 4.5, 4.5, 4.5, 4.5, 4.5,
4.5, 4.5, 4.4, 4.4, 4.4, 4.4, 4.4, 4.4, 4.4, 4.3,
4.3, 4.3, 4.3, 4.3, 4.2, 4.2, 4.2, 4.2, 4.2, 4.1,
4.1, 4.1, 4.1, 4.1, 4.1, 4.1, 4.1, 4.1, 4.1, 4.1,
4.1, 4.1, 4.0, 4.0, 4.0, 4.0, 4.0, 4.0, 4.0, 4.0,
4.0, 4.0, 3.9, 3.9, 3.8, 3.8, 3.8, 3.8, 3.8, 3.8,
3.8, 3.7, 3.7, 3.7, 3.7, 3.7, 3.7, 3.7, 3.7, 3.7,
3.7, 3.6, 3.6, 3.6, 3.6, 3.6, 3.6, 3.6, 3.5, 3.5,
3.5, 3.5, 3.5, 3.5, 3.4, 3.4, 3.4, 3.4, 3.4, 3.3,
3.3, 3.2, 3.2, 3.2, 3.2, 3.2, 3.1, 3.1, 3.1, 3.1,
3.1, 3.0, 3.0, 2.9, 2.9, 2.9, 2.9, 2.8, 2.8, 2.8,
2.7, 2.7, 2.7, 2.6, 2.5, 2.5, 2.2, 2.1, 2.0, 1.9,
1.8, 1.8, 1.8, 1.7)

# 3. Συνδυασμός των vectors σε ένα data.frame
anakyklosiSkoyp <- data.frame(
  Δήμος = dimoi,
   ΑΝΑΚΥΚΛΩΣΗ_ΑΠΟΡΡΙΜΜΑΤΩΝ = bathmologia
)

anakyklosiSkoyp <- clean_municipality_names(anakyklosiSkoyp, name_col_name = "Δήμος", "ΑΝΑΚΥΚΛΩΣΗ_ΑΠΟΡΡΙΜΜΑΤΩΝ")

axiologisi <- merge(axiologisi,anakyklosiSkoyp, by="Dhmos_Key")
```







```{r}
#| echo = FALSE,
#| message = FALSE
# ΥΠΗΡΕΣΙΕΣ ΔΟΜΗΣΗΣ (ΠΟΛΕΟΔΟΜΙΕΣ)

dimoi <- c("Κιλελέρ", "Έδεσσας", "Καστοριάς", "Εορδαίας", "Άργους Ορεστικού", "Νάξου και Μικρών Κυκλάδων", "Φλώρινας", "Κιλκίς", "Δυτικής Λέσβου", "Τυρνάβου",
"Κοζάνης", "Τριφυλίας", "Νέστου", "Ιεράπετρας", "Τρίπολης", "Μονεμβασίας", "Καλαμάτας", "Παγγαίου", "Περιστερίου", "Ηρωικής Πόλεως Νάουσας",
"Ασπροπύργου", "Μετεώρων", "Αμπελοκήπων - Μενεμένης", "Αβδήρων", "Λήμνου", "Λαρισαίων", "Γλυφάδας", "Παιονίας", "Φαιστού", "Μεσσήνης",
"Ορεστιάδας", "Φυλής", "Λοκρών", "Μοσχάτου - Ταύρου", "Ελληνικού - Αργυρούπολης", "Αγίας Βαρβάρας", "Ζίτσας", "Βέροιας", "Διδυμοτείχου", "Νεάπολης - Συκεών",
"Ξυλοκάστρου - Ευρωστίνης", "Μεταμορφώσεως", "Βάρης - Βούλας - Βουλιαγμένης", "Παύλου Μελά", "Κύμης - Αλιβερίου", "Αγίου Νικολάου", "Αλίμου", "Μυτιλήνης", "Αρταίων", "Τρικκαίων",
"Αγρινίου", "Τανάγρας", "Δίου - Ολύμπου", "Αλμωπίας", "Πέλλας", "Κορυδαλλού", "Βόρειας Κέρκυρας", "Πολυγύρου", "Δράμας", "Φαρσάλων",
"Αλεξανδρούπολης", "Βύρωνος", "Σπάρτης", "Κορινθίων", "Άργους - Μυκηνών", "Βέλου - Βόχας", "Γαλατσίου", "Αμυνταίου", "Κερατσινίου - Δραπετσώνας", "Σερρών",
"Αγίων Αναργύρων - Καματερού", "Παπάγου - Χολαργού", "Ανατολικής Σάμου", "Αιγάλεω", "Ραφήνας - Πικερμίου", "Κατερίνης", "Σιντικής", "Καρδίτσας", "Αιγιαλείας", "Αχαρνών",
"Πάρου", "Καλαμαριάς", "Πυλαίας - Χορτιάτη", "Πετρουπόλεως", "Θερμαϊκού", "Κορδελιού - Ευόσμου", "Χαλκηδόνος", "Θέρμης", "Αργοστολίου", "Σαλαμίνας",
"Καβάλας", "Καλλιθέας", "Χίου", "Δελφών", "Κομοτηνής", "Λαμιέων", "Ηλιουπόλεως", "Νέας Φιλαδελφείας - Νέας Χαλκηδόνος", "Βόλβης", "Λεβαδέων",
"Λουτρακίου Περαχώρας Αγ.Θεοδώρων", "Αλεξάνδρειας", "Περάματος", "Σύρου - Ερμούπολης", "Δέλτα", "Βόλου", "Παλαιού Φαλήρου", "Ωραιοκάστρου", "Αγίου Δημητρίου", "Αλμυρού",
"Ναυπλιέων", "Σπάτων - Αρτέμιδος", "Κω", "Γρεβενών", "Λαγκαδά", "Πύργου", "Ιστιαίας - Αιδηψού", "Χαλανδρίου", "Πειραιώς", "Ρεθύμνης",
"Ιωαννιτών", "Νίκαιας - Αγίου Ιωάννη Ρέντη", "Ιλίου", "Χανίων", "Σκύδρας", "Πρέβεζας", "Λυκόβρυσης - Πεύκης", "Μυκόνου", "Βριλησσίων", "Ελευσίνας",
"Νέας Σμύρνης", "Φιλοθέης - Ψυχικού", "Θεσσαλονίκης", "Νέας Ιωνίας", "Χαλκιδέων", "Κηφισιάς", "Αγίας Παρασκευής", "Πατρέων", "Αμαρουσίου", "Μεγαρέων",
"Αίγινας", "Παιανίας", "Ηρακλείου Αττικής", "Θηβαίων", "Αθηναίων", "Σικυωνίων", "Ιεράς Πόλης Μεσολογγίου", "Δυτικής Σάμου", "Μαλεβιζίου", "Σητείας",
"Χαϊδαρίου", "Κρωπίας", "Ναυπακτίας", "Καλυμνίων", "Ξάνθης", "Παλλήνης", "Πεντέλης", "Σαρωνικού", "Ήλιδας", "Ζωγράφου",
"Λαυρεωτικής", "Δάφνης - Υμηττού", "Διονύσου", "Λευκάδας", "Εμμανουήλ Παππά", "Μαρκοπούλου Μεσογαίας", "Ανδραβίδας - Κυλλήνης", "Θήρας", "Ηγουμενίτσας", "Ζακύνθου",
"Χερσονήσου", "Ζηρού", "Μάνδρας - Ειδυλλίας", "Μαραθώνος", "Αρχανών - Αστερουσίων", "Ηρακλείου", "Νέας Προποντίδας", "Καισαριανής", "Ωρωπού", "Κεντρικής Κέρκυρας & Δ.Ν.",
"Πάργας", "Κασσάνδρας", "Σιθωνίας", "Ρόδου")

bathmologia <- c(4.9, 4.9, 4.9, 4.9, 4.8, 4.8, 4.7, 4.6, 4.5, 4.5,
4.4, 4.4, 4.4, 4.3, 4.3, 4.3, 4.3, 4.3, 4.3, 4.3,
4.3, 4.3, 4.2, 4.2, 4.2, 4.2, 4.2, 4.2, 4.1, 4.1,
4.1, 4.1, 4.1, 4.1, 4.0, 4.0, 4.0, 4.0, 4.0, 4.0,
4.0, 4.0, 3.9, 3.9, 3.9, 3.9, 3.8, 3.8, 3.8, 3.8,
3.8, 3.8, 3.8, 3.7, 3.7, 3.7, 3.7, 3.7, 3.7, 3.7,
3.7, 3.6, 3.6, 3.6, 3.6, 3.6, 3.6, 3.6, 3.6, 3.6,
3.5, 3.5, 3.5, 3.5, 3.5, 3.5, 3.5, 3.5, 3.5, 3.5,
3.5, 3.5, 3.5, 3.5, 3.5, 3.4, 3.4, 3.4, 3.4, 3.4,
3.4, 3.4, 3.4, 3.4, 3.4, 3.4, 3.4, 3.4, 3.4, 3.4,
3.3, 3.3, 3.3, 3.3, 3.3, 3.3, 3.3, 3.3, 3.3, 3.3,
3.3, 3.3, 3.3, 3.3, 3.3, 3.3, 3.3, 3.3, 3.3, 3.3,
3.2, 3.2, 3.2, 3.2, 3.2, 3.2, 3.2, 3.2, 3.2, 3.2,
3.1, 3.1, 3.1, 3.1, 3.1, 3.1, 3.1, 3.1, 3.1, 3.1,
3.1, 3.1, 3.1, 3.0, 3.0, 3.0, 3.0, 3.0, 3.0, 3.0,
3.0, 3.0, 3.0, 3.0, 3.0, 2.9, 2.9, 2.9, 2.9, 2.8,
2.8, 2.8, 2.8, 2.8, 2.8, 2.8, 2.7, 2.7, 2.7, 2.7,
2.7, 2.7, 2.7, 2.7, 2.6, 2.6, 2.6, 2.6, 2.6, 2.4,
2.2, 2.0, 2.0, 1.9)

# 3. Συνδυασμός των vectors σε ένα data.frame
poleodomies <- data.frame(
  Δήμος = dimoi,
   ΠΟΛΕΟΔΟΜΙΕΣ = bathmologia
)

poleodomies <- clean_municipality_names(poleodomies, name_col_name = "Δήμος", "ΠΟΛΕΟΔΟΜΙΕΣ")

axiologisi <- merge(axiologisi,poleodomies, by="Dhmos_Key")
```



```{r}
#| echo = FALSE,
#| message = FALSE
# ΔΗΜΟΤΙΚΗ ΣΥΓΚΟΙΝΩΝΙΑ

dimoi <- c("Ελληνικού - Αργυρούπολης", "Αλίμου", "Γλυφάδας", "Σύρου - Ερμούπολης", "Αγίου Νικολάου", "Αλεξανδρούπολης", "Καλαμάτας", "Λαρισαίων", "Κομοτηνής", "Μοσχάτου - Ταύρου",
"Λαμιέων", "Πάρου", "Χαϊδαρίου", "Βάρης - Βούλας - Βουλιαγμένης", "Βόλου", "Ζίτσας", "Παπάγου - Χολαργού", "Μετεώρων", "Νέας Σμύρνης", "Πειραιώς",
"Χανίων", "Αμαρουσίου", "Κορυδαλλού", "Αβδήρων", "Εορδαίας", "Κοζάνης", "Αγίου Δημητρίου", "Τρικκαίων", "Μεταμορφώσεως", "Περιστερίου",
"Κατερίνης", "Χαλανδρίου", "Ηρακλείου Αττικής", "Αμπελοκήπων - Μενεμένης", "Μυτιλήνης", "Λυκόβρυσης - Πεύκης", "Νέας Ιωνίας", "Τρίπολης", "Άργους Ορεστικού", "Αιγάλεω",
"Νίκαιας - Αγίου Ιωάννη Ρέντη", "Καστοριάς", "Μαλεβιζίου", "Γαλατσίου", "Σερρών", "Δράμας", "Κρωπίας", "Ηρακλείου", "Περάματος", "Κερατσινίου - Δραπετσώνας",
"Πέλλας", "Λαγκαδά", "Αρταίων", "Γρεβενών", "Σαλαμίνας", "Βύρωνος", "Φλώρινας", "Ασπροπύργου", "Ξυλοκάστρου - Ευρωστίνης", "Νεάπολης - Συκεών",
"Νέστου", "Αγίας Βαρβάρας", "Χαλκηδόνος", "Κιλελέρ", "Δυτικής Λέσβου", "Αγρινίου", "Αλμυρού", "Δίου - Ολύμπου", "Παγγαίου", "Ρεθύμνης",
"Πετρουπόλεως", "Βέροιας", "Παλαιού Φαλήρου", "Ιωαννιτών", "Αιγιαλείας", "Καρδίτσας", "Αρχανών - Αστερουσίων", "Παύλου Μελά", "Κηφισιάς", "Καλλιθέας",
"Ξάνθης", "Ορεστιάδας", "Ηλιουπόλεως", "Σαρωνικού", "Θεσσαλονίκης", "Φυλής", "Βριλησσίων", "Φιλοθέης - Ψυχικού", "Βέλου - Βόχας", "Κορδελιού - Ευόσμου",
"Χίου", "Ηρωικής Πόλεως Νάουσας", "Δυτικής Σάμου", "Τανάγρας", "Πυλαίας - Χορτιάτη", "Ραφήνας - Πικερμίου", "Άργους - Μυκηνών", "Καβάλας", "Αγίων Αναργύρων - Καματερού", "Αθηναίων",
"Πατρέων", "Σπάρτης", "Θέρμης", "Ιλίου", "Αχαρνών", "Μαραθώνος", "Ιεράς Πόλης Μεσολογγίου", "Ναυπακτίας", "Πύργου", "Διονύσου",
"Ρόδου", "Δέλτα", "Ναυπλιέων", "Λευκάδας", "Κω", "Χαλκιδέων", "Μυκόνου", "Μάνδρας - Ειδυλλίας", "Αγίας Παρασκευής", "Καλαμαριάς",
"Νάξου και Μικρών Κυκλάδων", "Κεντρικής Κέρκυρας & Δ.Ν.", "Θερμαϊκού", "Λαυρεωτικής", "Ωραιοκάστρου", "Νέας Φιλαδελφείας - Νέας Χαλκηδόνος", "Καλυμνίων", "Τυρνάβου", "Αλμωπίας", "Δελφών",
"Σιντικής", "Λουτρακίου Περαχώρας Αγ.Θεοδώρων", "Σικυωνίων", "Κορινθίων", "Αμυνταίου", "Εμμανουήλ Παππά", "Χερσονήσου", "Σπάτων - Αρτέμιδος", "Λήμνου", "Έδεσσας",
"Παλλήνης", "Αίγινας", "Ήλιδας", "Πολυγύρου", "Ζωγράφου", "Μονεμβασίας", "Κιλκίς", "Δάφνης - Υμηττού", "Νέας Προποντίδας", "Λοκρών",
"Θήρας", "Διδυμοτείχου", "Ελευσίνας", "Πρέβεζας", "Μεσσήνης", "Βόλβης", "Φαρσάλων", "Φαιστού", "Πεντέλης", "Αλεξάνδρειας",
"Παιονίας", "Καισαριανής", "Θηβαίων", "Ανδραβίδας - Κυλλήνης", "Λεβαδέων", "Σιθωνίας", "Ιεράπετρας", "Αργοστολίου", "Παιανίας", "Ανατολικής Σάμου",
"Μεγαρέων", "Σκύδρας", "Σητείας", "Κύμης - Αλιβερίου", "Ιστιαίας - Αιδηψού", "Βόρειας Κέρκυρας", "Ωρωπού", "Ζηρού", "Ηγουμενίτσας", "Κασσάνδρας",
"Μαρκοπούλου Μεσογαίας", "Πάργας", "Ζακύνθου", "Τριφυλίας")

bathmologia <- c(6.1, 5.9, 5.7, 5.7, 5.7, 5.7, 5.7, 5.5, 5.2, 5.2,
5.0, 5.0, 5.0, 5.0, 5.0, 4.9, 4.8, 4.8, 4.8, 4.7,
4.7, 4.6, 4.6, 4.5, 4.5, 4.5, 4.4, 4.4, 4.4, 4.4,
4.3, 4.3, 4.3, 4.3, 4.3, 4.3, 4.2, 4.2, 4.2, 4.2,
4.1, 4.1, 4.1, 4.1, 4.1, 4.1, 4.1, 4.1, 4.0, 4.0,
4.0, 4.0, 4.0, 4.0, 3.9, 3.9, 3.9, 3.9, 3.9, 3.8,
3.8, 3.8, 3.8, 3.8, 3.8, 3.8, 3.8, 3.8, 3.7, 3.7,
3.7, 3.7, 3.7, 3.6, 3.6, 3.6, 3.6, 3.6, 3.6, 3.5,
3.5, 3.5, 3.5, 3.5, 3.5, 3.5, 3.5, 3.5, 3.4, 3.4,
3.4, 3.4, 3.3, 3.3, 3.3, 3.3, 3.3, 3.3, 3.3, 3.3,
3.2, 3.2, 3.2, 3.2, 3.1, 3.1, 3.1, 3.1, 3.1, 3.1,
3.1, 3.1, 3.1, 3.1, 3.0, 3.0, 3.0, 3.0, 3.0, 3.0,
3.0, 3.0, 2.9, 2.9, 2.9, 2.9, 2.9, 2.9, 2.9, 2.8,
2.8, 2.8, 2.8, 2.8, 2.8, 2.8, 2.8, 2.8, 2.8, 2.8,
2.7, 2.7, 2.7, 2.7, 2.6, 2.6, 2.6, 2.6, 2.6, 2.6,
2.6, 2.6, 2.6, 2.6, 2.6, 2.5, 2.5, 2.5, 2.5, 2.5,
2.5, 2.5, 2.5, 2.4, 2.4, 2.4, 2.4, 2.3, 2.3, 2.3,
2.3, 2.3, 2.3, 2.3, 2.3, 2.0, 2.0, 2.0, 1.9, 1.9,
1.8, 1.8, 1.7, 1.4)

# 3. Συνδυασμός των vectors σε ένα data.frame
sygkoinonies <- data.frame(
  Δήμος = dimoi,
   ΔΗΜΟΤΙΚΗ_ΣΥΓΚΟΙΝΩΝΙΑ = bathmologia
)

sygkoinonies <- clean_municipality_names(sygkoinonies, name_col_name = "Δήμος", "ΔΗΜΟΤΙΚΗ_ΣΥΓΚΟΙΝΩΝΙΑ")

axiologisi <- merge(axiologisi,sygkoinonies, by="Dhmos_Key")
```





```{r}
#| echo = FALSE,
#| message = FALSE
# ΚΑΤΑΣΤΑΣΗ ΠΕΖΟΔΡΟΜΙΩΝ

dimoi <- c("Καλαμάτας", "Μετεώρων", "Ρεθύμνης", "Ζίτσας", "Γλυφάδας", "Σύρου - Ερμούπολης", "Αβδήρων", "Νέστου", "Δίου - Ολύμπου", "Τυρνάβου",
"Ιστιαίας - Αιδηψού", "Αγρινίου", "Παγγαίου", "Αμπελοκήπων - Μενεμένης", "Λαρισαίων", "Μονεμβασίας", "Άργους Ορεστικού", "Αγίας Βαρβάρας", "Αλίμου", "Σικυωνίων",
"Ξυλοκάστρου - Ευρωστίνης", "Πολυγύρου", "Νεάπολης - Συκεών", "Δυτικής Λέσβου", "Ελληνικού - Αργυρούπολης", "Καστοριάς", "Παιονίας", "Έδεσσας", "Μοσχάτου - Ταύρου", "Κορυδαλλού",
"Βέροιας", "Κομοτηνής", "Δράμας", "Αλεξανδρούπολης", "Λοκρών", "Κοζάνης", "Αγίων Αναργύρων - Καματερού", "Ήλιδας", "Φαρσάλων", "Ηρωικής Πόλεως Νάουσας",
"Τρίπολης", "Μεταμορφώσεως", "Κιλελέρ", "Αρταίων", "Χαλκηδόνος", "Φυλής", "Μεσσήνης", "Λήμνου", "Νέας Προποντίδας", "Μυτιλήνης",
"Περιστερίου", "Εορδαίας", "Βόλου", "Ανατολικής Σάμου", "Ορεστιάδας", "Σκύδρας", "Ιεράπετρας", "Χανίων", "Δελφών", "Φλώρινας",
"Ασπροπύργου", "Βέλου - Βόχας", "Λαμιέων", "Λεβαδέων", "Σιντικής", "Παύλου Μελά", "Βόλβης", "Τανάγρας", "Σπάρτης", "Αλμυρού",
"Βάρης - Βούλας - Βουλιαγμένης", "Λαυρεωτικής", "Αρχανών - Αστερουσίων", "Γρεβενών", "Τρικκαίων", "Λουτρακίου Περαχώρας Αγ.Θεοδώρων", "Άργους - Μυκηνών", "Αίγινας", "Γαλατσίου", "Πέλλας",
"Βριλησσίων", "Ιωαννιτών", "Εμμανουήλ Παππά", "Θερμαϊκού", "Χίου", "Παπάγου - Χολαργού", "Σερρών", "Παλαιού Φαλήρου", "Αγίου Νικολάου", "Ιλίου",
"Πατρέων", "Σαρωνικού", "Ναυπλιέων", "Κορινθίων", "Πετρουπόλεως", "Μάνδρας - Ειδυλλίας", "Λυκόβρυσης - Πεύκης", "Αμυνταίου", "Κατερίνης", "Καβάλας",
"Θέρμης", "Ζηρού", "Αγίου Δημητρίου", "Κύμης - Αλιβερίου", "Τριφυλίας", "Ηλιουπόλεως", "Δυτικής Σάμου", "Κερατσινίου - Δραπετσώνας", "Κιλκίς", "Πάρου",
"Λαγκαδά", "Σιθωνίας", "Μαλεβιζίου", "Πυλαίας - Χορτιάτη", "Δάφνης - Υμηττού", "Πύργου", "Χαλανδρίου", "Αργοστολίου", "Πάργας", "Αιγάλεω",
"Σητείας", "Δέλτα", "Θεσσαλονίκης", "Αιγιαλείας", "Διδυμοτείχου", "Νίκαιας - Αγίου Ιωάννη Ρέντη", "Καλαμαριάς", "Σαλαμίνας", "Πειραιώς", "Νάξου και Μικρών Κυκλάδων",
"Βύρωνος", "Νέας Φιλαδελφείας - Νέας Χαλκηδόνος", "Ηγουμενίτσας", "Καρδίτσας", "Καλλιθέας", "Κορδελιού - Ευόσμου", "Αχαρνών", "Κω", "Κηφισιάς", "Ναυπακτίας",
"Ιεράς Πόλης Μεσολογγίου", "Νέας Σμύρνης", "Ανδραβίδας - Κυλλήνης", "Αγίας Παρασκευής", "Αμαρουσίου", "Αλμωπίας", "Ωραιοκάστρου", "Αλεξάνδρειας", "Χαϊδαρίου", "Πρέβεζας",
"Παιανίας", "Φιλοθέης - Ψυχικού", "Περάματος", "Βόρειας Κέρκυρας", "Χαλκιδέων", "Λευκάδας", "Ραφήνας - Πικερμίου", "Καισαριανής", "Χερσονήσου", "Κρωπίας",
"Φαιστού", "Ξάνθης", "Παλλήνης", "Νέας Ιωνίας", "Ηρακλείου Αττικής", "Μυκόνου", "Κασσάνδρας", "Ελευσίνας", "Αθηναίων", "Σπάτων - Αρτέμιδος",
"Πεντέλης", "Μαραθώνος", "Ρόδου", "Ζωγράφου", "Ωρωπού", "Θηβαίων", "Μεγαρέων", "Ηρακλείου", "Διονύσου", "Θήρας",
"Κεντρικής Κέρκυρας & Δ.Ν.", "Ζακύνθου", "Καλυμνίων", "Μαρκοπούλου Μεσογαίας")

bathmologia <- c(4.5, 4.5, 4.5, 4.4, 4.2, 4.2, 4.2, 4.1, 4.1, 4.1,
4.1, 4.1, 4.0, 4.0, 4.0, 4.0, 4.0, 3.9, 3.9, 3.9,
3.9, 3.9, 3.9, 3.9, 3.9, 3.8, 3.8, 3.8, 3.7, 3.7,
3.7, 3.7, 3.7, 3.7, 3.7, 3.7, 3.7, 3.7, 3.6, 3.6,
3.6, 3.6, 3.6, 3.6, 3.6, 3.5, 3.5, 3.5, 3.5, 3.5,
3.5, 3.4, 3.4, 3.4, 3.4, 3.4, 3.4, 3.4, 3.4, 3.4,
3.4, 3.4, 3.3, 3.3, 3.3, 3.3, 3.3, 3.3, 3.3, 3.3,
3.3, 3.3, 3.2, 3.2, 3.2, 3.2, 3.2, 3.2, 3.2, 3.2,
3.2, 3.2, 3.2, 3.1, 3.1, 3.1, 3.1, 3.1, 3.1, 3.1,
3.1, 3.1, 3.1, 3.1, 3.1, 3.1, 3.1, 3.1, 3.1, 3.1,
3.1, 3.0, 3.0, 3.0, 3.0, 3.0, 3.0, 3.0, 3.0, 3.0,
3.0, 2.9, 2.9, 2.9, 2.9, 2.9, 2.9, 2.9, 2.9, 2.9,
2.9, 2.9, 2.9, 2.8, 2.8, 2.8, 2.8, 2.8, 2.8, 2.8,
2.8, 2.8, 2.8, 2.8, 2.8, 2.8, 2.8, 2.8, 2.8, 2.8,
2.7, 2.7, 2.7, 2.7, 2.7, 2.7, 2.7, 2.7, 2.7, 2.7,
2.7, 2.7, 2.6, 2.6, 2.6, 2.6, 2.6, 2.6, 2.5, 2.5,
2.5, 2.5, 2.5, 2.5, 2.5, 2.4, 2.4, 2.4, 2.4, 2.4,
2.4, 2.4, 2.4, 2.3, 2.3, 2.3, 2.3, 2.3, 2.2, 2.2,
2.2, 2.1, 2.1, 1.9)

# 3. Συνδυασμός των vectors σε ένα data.frame
pezodromia <- data.frame(
  Δήμος = dimoi,
   ΚΑΤΑΣΤΑΣΗ_ΠΕΖΟΔΡΟΜΙΩΝ = bathmologia
)

pezodromia <- clean_municipality_names(pezodromia, name_col_name = "Δήμος", "ΚΑΤΑΣΤΑΣΗ_ΠΕΖΟΔΡΟΜΙΩΝ")

axiologisi <- merge(axiologisi,pezodromia, by="Dhmos_Key")
```



```{r}
#| echo = FALSE,
#| message = FALSE
# ΥΠΟΔΟΜΕΣ ΑμεΑ

dimoi <- c("Κομοτηνής", "Καλαμάτας", "Γλυφάδας", "Σύρου - Ερμούπολης", "Αλίμου", "Ορεστιάδας", "Αλεξανδρούπολης", "Εορδαίας", "Δράμας", "Ρεθύμνης",
"Παγγαίου", "Αμπελοκήπων - Μενεμένης", "Αγίας Βαρβάρας", "Σπάρτης", "Ελληνικού - Αργυρούπολης", "Έδεσσας", "Τυρνάβου", "Μονεμβασίας", "Αβδήρων", "Λαρισαίων",
"Αγρινίου", "Δίου - Ολύμπου", "Αμυνταίου", "Σκύδρας", "Μετεώρων", "Άργους Ορεστικού", "Νέας Προποντίδας", "Νεάπολης - Συκεών", "Φλώρινας", "Σερρών",
"Νέστου", "Ηρωικής Πόλεως Νάουσας", "Μοσχάτου - Ταύρου", "Βέροιας", "Σιντικής", "Ζίτσας", "Παιονίας", "Τρικκαίων", "Κορυδαλλού", "Ξυλοκάστρου - Ευρωστίνης",
"Αργοστολίου", "Κοζάνης", "Αρταίων", "Βάρης - Βούλας - Βουλιαγμένης", "Ιεράπετρας", "Καβάλας", "Πολυγύρου", "Πύργου", "Αγίων Αναργύρων - Καματερού", "Σικυωνίων",
"Ήλιδας", "Φαρσάλων", "Χανίων", "Καστοριάς", "Μεσσήνης", "Περιστερίου", "Τρίπολης", "Βόλου", "Κιλελέρ", "Μεταμορφώσεως",
"Κιλκίς", "Παλαιού Φαλήρου", "Λαμιέων", "Κατερίνης", "Κορινθίων", "Δυτικής Λέσβου", "Ιστιαίας - Αιδηψού", "Βριλησσίων", "Καλαμαριάς", "Παύλου Μελά",
"Καλλιθέας", "Πετρουπόλεως", "Ηλιουπόλεως", "Θέρμης", "Παπάγου - Χολαργού", "Θερμαϊκού", "Βόλβης", "Λουτρακίου Περαχώρας Αγ.Θεοδώρων", "Αίγινας", "Αρχανών - Αστερουσίων",
"Βέλου - Βόχας", "Άργους - Μυκηνών", "Νέας Σμύρνης", "Πατρέων", "Γρεβενών", "Λαυρεωτικής", "Γαλατσίου", "Πέλλας", "Θεσσαλονίκης", "Φυλής",
"Λεβαδέων", "Μυτιλήνης", "Αγίου Δημητρίου", "Σητείας", "Ιλίου", "Εμμανουήλ Παππά", "Νέας Φιλαδελφείας - Νέας Χαλκηδόνος", "Λήμνου", "Ιωαννιτών", "Πυλαίας - Χορτιάτη",
"Σαρωνικού", "Χίου", "Κύμης - Αλιβερίου", "Λυκόβρυσης - Πεύκης", "Αγίου Νικολάου", "Χαλκηδόνος", "Ανατολικής Σάμου", "Ζηρού", "Καρδίτσας", "Αιγιαλείας",
"Αιγάλεω", "Λοκρών", "Χαλανδρίου", "Αλμυρού", "Κηφισιάς", "Ασπροπύργου", "Κορδελιού - Ευόσμου", "Κερατσινίου - Δραπετσώνας", "Πειραιώς", "Δελφών",
"Βύρωνος", "Νέας Ιωνίας", "Μαλεβιζίου", "Φαιστού", "Ναυπακτίας", "Ναυπλιέων", "Πάργας", "Λαγκαδά", "Νίκαιας - Αγίου Ιωάννη Ρέντη", "Καισαριανής",
"Σαλαμίνας", "Τριφυλίας", "Δάφνης - Υμηττού", "Αγίας Παρασκευής", "Χαλκιδέων", "Πάρου", "Ωραιοκάστρου", "Αλμωπίας", "Αχαρνών", "Φιλοθέης - Ψυχικού",
"Ξάνθης", "Αλεξάνδρειας", "Πρέβεζας", "Ηρακλείου Αττικής", "Αμαρουσίου", "Δυτικής Σάμου", "Θηβαίων", "Δέλτα", "Αθηναίων", "Σιθωνίας",
"Διδυμοτείχου", "Νάξου και Μικρών Κυκλάδων", "Κω", "Κρωπίας", "Ανδραβίδας - Κυλλήνης", "Ιεράς Πόλης Μεσολογγίου", "Μάνδρας - Ειδυλλίας", "Χαϊδαρίου", "Λευκάδας", "Ηγουμενίτσας",
"Τανάγρας", "Περάματος", "Ηρακλείου", "Ελευσίνας", "Βόρειας Κέρκυρας", "Ραφήνας - Πικερμίου", "Πεντέλης", "Παιανίας", "Καλυμνίων", "Ζωγράφου",
"Μαραθώνος", "Παλλήνης", "Σπάτων - Αρτέμιδος", "Μυκόνου", "Χερσονήσου", "Ρόδου", "Κεντρικής Κέρκυρας & Δ.Ν.", "Ωρωπού", "Μεγαρέων", "Ζακύνθου",
"Διονύσου", "Κασσάνδρας", "Θήρας", "Μαρκοπούλου Μεσογαίας")

bathmologia <- c(5.5, 5.1, 4.8, 4.7, 4.4, 4.3, 4.2, 4.2, 4.1, 4.1,
4.1, 4.1, 4.0, 4.0, 4.0, 4.0, 4.0, 4.0, 4.0, 3.9,
3.9, 3.9, 3.9, 3.9, 3.9, 3.8, 3.8, 3.8, 3.8, 3.8,
3.8, 3.8, 3.7, 3.7, 3.7, 3.7, 3.7, 3.7, 3.6, 3.6,
3.6, 3.6, 3.6, 3.6, 3.6, 3.6, 3.6, 3.6, 3.6, 3.6,
3.6, 3.5, 3.5, 3.5, 3.5, 3.5, 3.5, 3.5, 3.5, 3.5,
3.4, 3.4, 3.4, 3.4, 3.4, 3.4, 3.3, 3.3, 3.3, 3.3,
3.3, 3.3, 3.3, 3.3, 3.3, 3.3, 3.3, 3.3, 3.2, 3.2,
3.2, 3.2, 3.2, 3.2, 3.2, 3.2, 3.2, 3.2, 3.2, 3.2,
3.2, 3.2, 3.2, 3.1, 3.1, 3.1, 3.1, 3.1, 3.1, 3.1,
3.1, 3.1, 3.1, 3.1, 3.0, 3.0, 3.0, 3.0, 3.0, 3.0,
3.0, 3.0, 3.0, 3.0, 2.9, 2.9, 2.9, 2.9, 2.9, 2.9,
2.9, 2.9, 2.9, 2.8, 2.8, 2.8, 2.8, 2.8, 2.8, 2.8,
2.8, 2.7, 2.7, 2.7, 2.7, 2.7, 2.7, 2.7, 2.7, 2.6,
2.6, 2.6, 2.6, 2.6, 2.6, 2.6, 2.6, 2.6, 2.6, 2.6,
2.6, 2.6, 2.5, 2.5, 2.5, 2.5, 2.5, 2.5, 2.5, 2.4,
2.4, 2.4, 2.4, 2.4, 2.4, 2.4, 2.4, 2.4, 2.3, 2.3,
2.3, 2.3, 2.3, 2.3, 2.2, 2.2, 2.1, 2.1, 2.1, 2.1,
2.0, 2.0, 1.9, 1.7)

# 3. Συνδυασμός των vectors σε ένα data.frame
ypodomesAMEA <- data.frame(
  Δήμος = dimoi,
   ΥΠΟΔΟΜΕΣ_ΑμεΑ = bathmologia
)

ypodomesAMEA <- clean_municipality_names(ypodomesAMEA, name_col_name = "Δήμος", "ΥΠΟΔΟΜΕΣ_ΑμεΑ")

axiologisi <- merge(axiologisi,ypodomesAMEA, by="Dhmos_Key")
```



```{r}
#| echo = FALSE,
#| message = FALSE
# ΚΕΝΤΡΑ ΕΞΥΠΗΡΕΤΗΣΗΣ ΠΟΛΙΤΩΝ

dimoi <- c("Άργους Ορεστικού", "Πολυγύρου", "Ζίτσας", "Σητείας", "Μονεμβασίας", "Αίγινας", "Δυτικής Λέσβου", "Σύρου - Ερμούπολης", "Ηρωικής Πόλεως Νάουσας", "Τριφυλίας",
"Δυτικής Σάμου", "Βέλου - Βόχας", "Ναυπλιέων", "Διδυμοτείχου", "Χανίων", "Γλυφάδας", "Σιθωνίας", "Αλίμου", "Λήμνου", "Σικυωνίων",
"Δράμας", "Δελφών", "Έδεσσας", "Αμπελοκήπων - Μενεμένης", "Αλμωπίας", "Μυτιλήνης", "Φλώρινας", "Αμυνταίου", "Τυρνάβου", "Βάρης - Βούλας - Βουλιαγμένης",
"Αργοστολίου", "Τρικκαίων", "Παπάγου - Χολαργού", "Καστοριάς", "Νάξου και Μικρών Κυκλάδων", "Μεταμορφώσεως", "Λοκρών", "Αλεξανδρούπολης", "Μαλεβιζίου", "Κορινθίων",
"Άργους - Μυκηνών", "Κηφισιάς", "Ρεθύμνης", "Μετεώρων", "Καλαμάτας", "Χερσονήσου", "Κομοτηνής", "Κορυδαλλού", "Πάργας", "Λαυρεωτικής",
"Ανατολικής Σάμου", "Χίου", "Ρόδου", "Κιλελέρ", "Παύλου Μελά", "Αγίας Βαρβάρας", "Πάρου", "Τρίπολης", "Κατερίνης", "Ορεστιάδας",
"Ναυπακτίας", "Ιεράπετρας", "Νέστου", "Ιωαννιτών", "Βέροιας", "Πέλλας", "Θερμαϊκού", "Λευκάδας", "Βόλου", "Σκύδρας",
"Αγίων Αναργύρων - Καματερού", "Πύργου", "Ξυλοκάστρου - Ευρωστίνης", "Φυλής", "Αρταίων", "Κορδελιού - Ευόσμου", "Αρχανών - Αστερουσίων", "Ραφήνας - Πικερμίου", "Σαλαμίνας", "Φιλοθέης - Ψυχικού",        
"Χαλανδρίου", "Παλαιού Φαλήρου", "Ελληνικού - Αργυρούπολης", "Ιλίου", "Ασπροπύργου", "Λαμιέων", "Αιγάλεω", "Βύρωνος", "Χαϊδαρίου", "Βριλησσίων",
"Διονύσου", "Πυλαίας - Χορτιάτη", "Ηλιουπόλεως", "Ιστιαίας - Αιδηψού", "Μυκόνου", "Νέας Ιωνίας", "Φαιστού", "Βόλβης", "Λαρισαίων", "Εορδαίας",
"Καβάλας", "Νέας Σμύρνης", "Παλλήνης", "Ιεράς Πόλης Μεσολογγίου", "Μεσσήνης", "Χαλκηδόνος", "Θέρμης", "Νέας Προποντίδας", "Γρεβενών", "Σερρών",
"Κύμης - Αλιβερίου", "Πετρουπόλεως", "Παγγαίου", "Καλαμαριάς", "Αβδήρων", "Δάφνης - Υμηττού", "Καρδίτσας", "Παιονίας", "Ηρακλείου Αττικής", "Αλμυρού",
"Φαρσάλων", "Αμαρουσίου", "Ωραιοκάστρου", "Ζακύνθου", "Λαγκαδά", "Λεβαδέων", "Γαλατσίου", "Ξάνθης", "Θεσσαλονίκης", "Παιανίας",
"Αγίου Δημητρίου", "Νεάπολης - Συκεών", "Πρέβεζας", "Λουτρακίου Περαχώρας Αγ.Θεοδώρων", "Ζηρού", "Πειραιώς", "Λυκόβρυσης - Πεύκης", "Σαρωνικού", "Μοσχάτου - Ταύρου", "Νίκαιας - Αγίου Ιωάννη Ρέντη",     
"Αχαρνών", "Καλλιθέας", "Ηγουμενίτσας", "Αγρινίου", "Κρωπίας", "Περιστερίου", "Ανδραβίδας - Κυλλήνης", "Αθηναίων", "Δέλτα", "Κασσάνδρας",
"Δίου - Ολύμπου", "Καλυμνίων", "Κερατσινίου - Δραπετσώνας", "Μαραθώνος", "Αλεξάνδρειας", "Κοζάνης", "Σπάρτης", "Αγίας Παρασκευής", "Ήλιδας", "Σπάτων - Αρτέμιδος",
"Μαρκοπούλου Μεσογαίας", "Πεντέλης", "Ελευσίνας", "Κιλκίς", "Αιγιαλείας", "Κεντρικής Κέρκυρας & Δ.Ν.", "Νέας Φιλαδελφείας - Νέας Χαλκηδόνος", "Ωρωπού", "Ηρακλείου", "Περάματος",
"Εμμανουήλ Παππά", "Ζωγράφου", "Πατρέων", "Αγίου Νικολάου", "Θήρας", "Χαλκιδέων", "Κω", "Βόρειας Κέρκυρας", "Καισαριανής", "Θηβαίων",
"Μεγαρέων", "Τανάγρας", "Σιντικής", "Μάνδρας - Ειδυλλίας")

bathmologia <- c(8.1, 7.6, 7.4, 7.4, 7.4, 7.3, 7.2, 7.1, 7.1, 7.1,
7.1, 7.1, 7.0, 7.0, 7.0, 7.0, 7.0, 7.0, 6.9, 6.9,
6.9, 6.9, 6.9, 6.9, 6.9, 6.8, 6.8, 6.8, 6.8, 6.8,
6.8, 6.8, 6.8, 6.8, 6.8, 6.8, 6.8, 6.8, 6.8, 6.7,
6.7, 6.7, 6.7, 6.7, 6.7, 6.7, 6.7, 6.7, 6.7, 6.7,
6.7, 6.6, 6.6, 6.6, 6.6, 6.6, 6.6, 6.6, 6.6, 6.6,
6.6, 6.6, 6.5, 6.5, 6.5, 6.5, 6.5, 6.5, 6.5, 6.5,
6.4, 6.4, 6.4, 6.4, 6.4, 6.4, 6.4, 6.4, 6.4, 6.4,
6.4, 6.4, 6.4, 6.4, 6.4, 6.3, 6.3, 6.3, 6.3, 6.3,
6.3, 6.3, 6.3, 6.3, 6.3, 6.3, 6.3, 6.3, 6.3, 6.3,
6.3, 6.3, 6.3, 6.3, 6.3, 6.3, 6.3, 6.3, 6.3, 6.2,
6.2, 6.2, 6.2, 6.2, 6.2, 6.2, 6.2, 6.2, 6.2, 6.2,
6.2, 6.1, 6.1, 6.1, 6.1, 6.1, 6.1, 6.1, 6.1, 6.1,
6.1, 6.0, 6.0, 6.0, 6.0, 6.0, 6.0, 6.0, 6.0, 6.0,
6.0, 6.0, 6.0, 6.0, 5.9, 5.9, 5.9, 5.9, 5.9, 5.9,
5.9, 5.9, 5.9, 5.9, 5.9, 5.9, 5.9, 5.9, 5.8, 5.8,
5.8, 5.8, 5.8, 5.8, 5.8, 5.7, 5.7, 5.7, 5.6, 5.6,
5.5, 5.5, 5.5, 5.4, 5.4, 5.3, 5.3, 5.3, 5.2, 5.2,
5.1, 4.9, 4.8, 4.5)

# 3. Συνδυασμός των vectors σε ένα data.frame
kep <- data.frame(
  Δήμος = dimoi,
   ΚΕΠ = bathmologia
)

kep <- clean_municipality_names(kep, name_col_name = "Δήμος", "ΚΕΠ")

axiologisi <- merge(axiologisi,kep, by="Dhmos_Key")
```




```{r}
#| echo = FALSE,
#| message = FALSE
# ΔΗΜΟΤΙΚΗ ΑΣΤΥΝΟΜΙΑ

dimoi <- c("Ιεράπετρας", "Μετεώρων", "Νέστου", "Σιντικής", "Ζίτσας", "Καλαμάτας", "Δράμας", "Νάξου και Μικρών Κυκλάδων", "Κοζάνης", "Βέροιας",
"Τρικκαίων", "Καστοριάς", "Λαμιέων", "Ορεστιάδας", "Σύρου - Ερμούπολης", "Γλυφάδας", "Αγρινίου", "Βόλου", "Πέλλας", "Τρίπολης",
"Αλμυρού", "Αμυνταίου", "Δίου - Ολύμπου", "Ασπροπύργου", "Παγγαίου", "Εορδαίας", "Κατερίνης", "Ηρωικής Πόλεως Νάουσας", "Σπάρτης", "Εμμανουήλ Παππά",
"Αμπελοκήπων - Μενεμένης", "Ιεράς Πόλης Μεσολογγίου", "Σερρών", "Κω", "Παύλου Μελά", "Πυλαίας - Χορτιάτη", "Αλεξανδρούπολης", "Θεσσαλονίκης", "Κορυδαλλού", "Αρταίων",
"Φλώρινας", "Ελληνικού - Αργυρούπολης", "Αλίμου", "Άργους Ορεστικού", "Λαρισαίων", "Μυκόνου", "Κηφισιάς", "Λευκάδας", "Μυτιλήνης", "Καβάλας",
"Φυλής", "Διδυμοτείχου", "Σπάτων - Αρτέμιδος", "Θήρας", "Κορδελιού - Ευόσμου", "Βάρης - Βούλας - Βουλιαγμένης", "Ιωαννιτών", "Αγίου Δημητρίου", "Χίου", "Κύμης - Αλιβερίου",
"Αιγιαλείας", "Μαλεβιζίου", "Έδεσσας", "Ζηρού", "Φιλοθέης - Ψυχικού", "Λυκόβρυσης - Πεύκης", "Λεβαδέων", "Κιλκίς", "Τυρνάβου", "Καρδίτσας",
"Πύργου", "Νεάπολης - Συκεών", "Αβδήρων", "Ρεθύμνης", "Ηρακλείου", "Πειραιώς", "Χανίων", "Νέας Προποντίδας", "Λαγκαδά", "Χαλκηδόνος",
"Σκύδρας", "Ηλιουπόλεως", "Παπάγου - Χολαργού", "Άργους - Μυκηνών", "Θερμαϊκού", "Αιγάλεω", "Νέας Ιωνίας", "Αγίων Αναργύρων - Καματερού", "Αθηναίων", "Καλαμαριάς",
"Σιθωνίας", "Αχαρνών", "Δέλτα", "Ωραιοκάστρου", "Πάρου", "Θηβαίων", "Χερσονήσου", "Ιλίου", "Αλεξάνδρειας", "Φαρσάλων",
"Δυτικής Λέσβου", "Λήμνου", "Μεσσήνης", "Μονεμβασίας", "Καλλιθέας", "Μοσχάτου - Ταύρου", "Παλαιού Φαλήρου", "Πολυγύρου", "Χαλανδρίου", "Βύρωνος",
"Βριλησσίων", "Κερατσινίου - Δραπετσώνας", "Αγίου Νικολάου", "Κιλελέρ", "Νίκαιας - Αγίου Ιωάννη Ρέντη", "Νέας Σμύρνης", "Μεταμορφώσεως", "Νέας Φιλαδελφείας - Νέας Χαλκηδόνος", "Αίγινας", "Θέρμης",      
"Περιστερίου", "Σαλαμίνας", "Βόρειας Κέρκυρας", "Πρέβεζας", "Ναυπλιέων", "Σητείας", "Δελφών", "Λουτρακίου Περαχώρας Αγ.Θεοδώρων", "Ιστιαίας - Αιδηψού", "Ανατολικής Σάμου",
"Αγίας Βαρβάρας", "Ναυπακτίας", "Καλυμνίων", "Αρχανών - Αστερουσίων", "Παιονίας", "Ελευσίνας", "Αλμωπίας", "Ηρακλείου Αττικής", "Λοκρών", "Ραφήνας - Πικερμίου",
"Ήλιδας", "Αμαρουσίου", "Γαλατσίου", "Βέλου - Βόχας", "Περάματος", "Κορινθίων", "Γρεβενών", "Αργοστολίου", "Πετρουπόλεως", "Βόλβης",
"Σικυωνίων", "Κομοτηνής", "Μαραθώνος", "Διονύσου", "Σαρωνικού", "Ξυλοκάστρου - Ευρωστίνης", "Παλλήνης", "Ρόδου", "Ηγουμενίτσας", "Αγίας Παρασκευής",
"Χαϊδαρίου", "Λαυρεωτικής", "Πατρέων", "Κρωπίας", "Ζακύνθου", "Ξάνθης", "Κεντρικής Κέρκυρας & Δ.Ν.", "Ανδραβίδας - Κυλλήνης", "Πάργας", "Χαλκιδέων",
"Παιανίας", "Ζωγράφου", "Φαιστού", "Δυτικής Σάμου", "Πεντέλης", "Δάφνης - Υμηττού", "Μαρκοπούλου Μεσογαίας", "Καισαριανής", "Κασσάνδρας", "Τριφυλίας",
"Μεγαρέων", "Ωρωπού", "Μάνδρας - Ειδυλλίας", "Τανάγρας")

bathmologia <- c(5.9, 5.5, 5.4, 5.4, 5.2, 5.1, 5.1, 5.0, 4.9, 4.9,
4.9, 4.8, 4.8, 4.8, 4.8, 4.8, 4.7, 4.7, 4.7, 4.7,
4.6, 4.6, 4.6, 4.6, 4.5, 4.5, 4.5, 4.5, 4.4, 4.4,
4.4, 4.3, 4.3, 4.3, 4.3, 4.3, 4.2, 4.2, 4.2, 4.2,
4.2, 4.2, 4.1, 4.1, 4.1, 4.0, 4.0, 4.0, 4.0, 4.0,
4.0, 4.0, 4.0, 4.0, 4.0, 4.0, 3.9, 3.9, 3.9, 3.9,
3.9, 3.9, 3.9, 3.9, 3.9, 3.9, 3.9, 3.9, 3.8, 3.8,
3.8, 3.8, 3.8, 3.8, 3.8, 3.8, 3.8, 3.8, 3.7, 3.7,
3.7, 3.7, 3.7, 3.7, 3.7, 3.7, 3.7, 3.7, 3.6, 3.6,
3.6, 3.6, 3.6, 3.6, 3.6, 3.6, 3.6, 3.6, 3.6, 3.6,
3.6, 3.6, 3.6, 3.5, 3.5, 3.5, 3.5, 3.5, 3.5, 3.5,
3.4, 3.4, 3.4, 3.4, 3.4, 3.4, 3.4, 3.4, 3.4, 3.4,
3.4, 3.3, 3.3, 3.3, 3.3, 3.3, 3.3, 3.3, 3.3, 3.2,
3.2, 3.2, 3.2, 3.2, 3.2, 3.2, 3.1, 3.1, 3.1, 3.1,
3.1, 3.1, 3.1, 3.1, 3.1, 3.0, 3.0, 3.0, 3.0, 3.0,
3.0, 3.0, 3.0, 3.0, 3.0, 3.0, 3.0, 2.9, 2.9, 2.9,
2.9, 2.8, 2.8, 2.8, 2.8, 2.7, 2.7, 2.7, 2.7, 2.7,
2.7, 2.7, 2.7, 2.7, 2.6, 2.5, 2.5, 2.5, 2.4, 2.3,
2.3, 2.3, 2.3, 2.2)

# 3. Συνδυασμός των vectors σε ένα data.frame
dimotikiAst <- data.frame(
  Δήμος = dimoi,
   ΔΗΜΟΤΙΚΗ_ΑΣΤΥΝΟΜΙΑ = bathmologia
)

dimotikiAst <- clean_municipality_names(dimotikiAst, name_col_name = "Δήμος", "ΔΗΜΟΤΙΚΗ_ΑΣΤΥΝΟΜΙΑ")

axiologisi <- merge(axiologisi,dimotikiAst, by="Dhmos_Key")
```





```{r}
#| echo = FALSE,
#| message = FALSE
# ΠΡΟΓΡΑΜΜΑ ΔΙΑΧΕΙΡΙΣΗΣ ΑΔΕΣΠΟΤΩΝ ΖΩΩΝ

dimoi <- c("Γλυφάδας", "Αλίμου", "Μυκόνου", "Ιεράπετρας", "Μετεώρων", "Παλαιού Φαλήρου", "Καλαμάτας", "Καστοριάς", "Αιγιαλείας", "Ελληνικού - Αργυρούπολης",
"Λαρισαίων", "Ηλιουπόλεως", "Σπάρτης", "Περάματος", "Δίου - Ολύμπου", "Φιλοθέης - Ψυχικού", "Βύρωνος", "Αγίων Αναργύρων - Καματερού", "Πέλλας", "Νέας Σμύρνης",
"Βάρης - Βούλας - Βουλιαγμένης", "Αγίας Βαρβάρας", "Κορυδαλλού", "Παπάγου - Χολαργού", "Δυτικής Λέσβου", "Αγίου Δημητρίου", "Αίγινας", "Νέας Φιλαδελφείας - Νέας Χαλκηδόνος", "Κατερίνης", "Αλμωπίας",    
"Βριλησσίων", "Μοσχάτου - Ταύρου", "Νέστου", "Μυτιλήνης", "Δυτικής Σάμου", "Γαλατσίου", "Φυλής", "Νάξου και Μικρών Κυκλάδων", "Μεταμορφώσεως", "Κηφισιάς",
"Λήμνου", "Περιστερίου", "Χαλανδρίου", "Νέας Προποντίδας", "Σαλαμίνας", "Πάρου", "Σητείας", "Καλυμνίων", "Σιντικής", "Ανατολικής Σάμου",
"Νίκαιας - Αγίου Ιωάννη Ρέντη", "Χίου", "Τρίπολης", "Σύρου - Ερμούπολης", "Φλώρινας", "Ρεθύμνης", "Σερρών", "Αμυνταίου", "Ιλίου", "Ηρακλείου Αττικής",
"Ορεστιάδας", "Μαλεβιζίου", "Πετρουπόλεως", "Τρικκαίων", "Κιλκίς", "Δράμας", "Αμπελοκήπων - Μενεμένης", "Πολυγύρου", "Παγγαίου", "Αγίας Παρασκευής",
"Αμαρουσίου", "Νεάπολης - Συκεών", "Ηρωικής Πόλεως Νάουσας", "Παύλου Μελά", "Έδεσσας", "Πειραιώς", "Ραφήνας - Πικερμίου", "Μονεμβασίας", "Αρταίων", "Αθηναίων",
"Αιγάλεω", "Διδυμοτείχου", "Πυλαίας - Χορτιάτη", "Αχαρνών", "Ιστιαίας - Αιδηψού", "Δελφών", "Κερατσινίου - Δραπετσώνας", "Καλλιθέας", "Άργους Ορεστικού", "Αβδήρων",
"Νέας Ιωνίας", "Καβάλας", "Φαρσάλων", "Κοζάνης", "Ζίτσας", "Κιλελέρ", "Λυκόβρυσης - Πεύκης", "Αλεξανδρούπολης", "Ξυλοκάστρου - Ευρωστίνης", "Χανίων",
"Ασπροπύργου", "Μεσσήνης", "Εμμανουήλ Παππά", "Ρόδου", "Κορδελιού - Ευόσμου", "Εορδαίας", "Θεσσαλονίκης", "Ζωγράφου", "Χερσονήσου", "Καλαμαριάς",
"Ιωαννιτών", "Χαϊδαρίου", "Μάνδρας - Ειδυλλίας", "Δάφνης - Υμηττού", "Αγρινίου", "Σπάτων - Αρτέμιδος", "Σαρωνικού", "Κω", "Πεντέλης", "Αργοστολίου",
"Αγίου Νικολάου", "Βέροιας", "Τυρνάβου", "Φαιστού", "Ναυπλιέων", "Σκύδρας", "Παλλήνης", "Χαλκηδόνος", "Ναυπακτίας", "Βόλου",
"Διονύσου", "Καισαριανής", "Λαμιέων", "Δέλτα", "Πύργου", "Μαρκοπούλου Μεσογαίας", "Ηρακλείου", "Βόλβης", "Λουτρακίου Περαχώρας Αγ.Θεοδώρων", "Θερμαϊκού",
"Σικυωνίων", "Παιονίας", "Κομοτηνής", "Βόρειας Κέρκυρας", "Μαραθώνος", "Χαλκιδέων", "Κύμης - Αλιβερίου", "Σιθωνίας", "Λεβαδέων", "Παιανίας",
"Θέρμης", "Κορινθίων", "Πρέβεζας", "Ωραιοκάστρου", "Κρωπίας", "Πατρέων", "Θήρας", "Ζηρού", "Άργους - Μυκηνών", "Κεντρικής Κέρκυρας & Δ.Ν.",
"Ελευσίνας", "Ξάνθης", "Λευκάδας", "Αρχανών - Αστερουσίων", "Τριφυλίας", "Ιεράς Πόλης Μεσολογγίου", "Ωρωπού", "Ζακύνθου", "Ήλιδας", "Κασσάνδρας",
"Γρεβενών", "Λοκρών", "Λαυρεωτικής", "Μεγαρέων", "Ηγουμενίτσας", "Τανάγρας", "Καρδίτσας", "Πάργας", "Λαγκαδά", "Βέλου - Βόχας",
"Αλμυρού", "Θηβαίων", "Αλεξάνδρειας", "Ανδραβίδας - Κυλλήνης")

bathmologia <- c(5.6, 5.5, 5.0, 5.0, 4.9, 4.7, 4.7, 4.5, 4.5, 4.5,
4.4, 4.3, 4.3, 4.3, 4.2, 4.2, 4.2, 4.2, 4.2, 4.1,
4.1, 4.1, 4.1, 4.0, 4.0, 4.0, 4.0, 4.0, 4.0, 4.0,
4.0, 4.0, 3.9, 3.9, 3.9, 3.8, 3.8, 3.8, 3.7, 3.7,
3.7, 3.7, 3.7, 3.7, 3.6, 3.6, 3.6, 3.6, 3.6, 3.6,
3.6, 3.6, 3.6, 3.5, 3.5, 3.5, 3.5, 3.5, 3.5, 3.5,
3.5, 3.5, 3.4, 3.4, 3.4, 3.4, 3.4, 3.4, 3.4, 3.4,
3.4, 3.4, 3.4, 3.4, 3.4, 3.4, 3.3, 3.3, 3.3, 3.3,
3.3, 3.3, 3.3, 3.3, 3.3, 3.2, 3.2, 3.2, 3.2, 3.2,
3.2, 3.2, 3.2, 3.2, 3.2, 3.2, 3.1, 3.1, 3.1, 3.1,
3.1, 3.1, 3.1, 3.1, 3.1, 3.1, 3.0, 3.0, 3.0, 3.0,
3.0, 3.0, 3.0, 3.0, 3.0, 2.9, 2.9, 2.9, 2.9, 2.9,
2.9, 2.9, 2.9, 2.9, 2.9, 2.9, 2.9, 2.9, 2.9, 2.8,
2.8, 2.8, 2.8, 2.8, 2.8, 2.8, 2.7, 2.7, 2.7, 2.7,
2.6, 2.6, 2.6, 2.6, 2.6, 2.6, 2.6, 2.6, 2.6, 2.6,
2.6, 2.6, 2.6, 2.5, 2.5, 2.5, 2.5, 2.4, 2.4, 2.4,
2.4, 2.4, 2.3, 2.3, 2.3, 2.3, 2.3, 2.3, 2.3, 2.2,
2.2, 2.2, 2.2, 2.1, 2.1, 2.1, 2.1, 2.1, 2.0, 2.0,
1.9, 1.7, 1.7, 1.7)

# 3. Συνδυασμός των vectors σε ένα data.frame
adespota <- data.frame(
  Δήμος = dimoi,
   ΔΙΑΧΕΙΡΙΣΗ_ΑΔΕΣΠΟΤΩΝ = bathmologia
)

adespota <- clean_municipality_names(adespota, name_col_name = "Δήμος", "ΔΙΑΧΕΙΡΙΣΗ_ΑΔΕΣΠΟΤΩΝ")

axiologisi <- merge(axiologisi,adespota, by="Dhmos_Key")
```



# Παρουσίαση δεδομένων

Στην παρούσα σελίδα παρουσιάζεται εποπτικά μέρος των αποτελεσμάτων μιας έρευνας αξιολόγησης των δημόσιων υπηρεσιών που διεξήχθη δημοσκοπικά από το Υπουργείο Εσωτερικών τον Μάιο του 2025 (βλ. [εδώ](https://www.ypes.gr/wp-content/uploads/2025/06/Axiologisi_May_2025.pdf)). Οι ερωτηθέντες αξιολόγησαν με έναν βαθμό από το 0 (χάλια) έως το 10 (άριστα) τις διάφορες υπηρεσίες του Δήμου. Παρουσιάζουμε αρχικά σε μορφή πίνακα τα αποτελέσματα.




```{r}
#| echo = F,
#| results = "asis",
#| message = FALSE
colnames(axiologisi)[1] <- "Δήμος"
knitr::kable(axiologisi) %>%
  kable_styling("striped", full_width = F) %>%
  scroll_box(width = "100%", height = "400px")
```


Για την κατασκευή των χαρτών αντλήθηκαν δεδομένα από τα [Ψηφιακά Χαρτογραφικά Υπόβαθρα](https://www.statistics.gr/digital-cartographical-data). Ο χρωματισμός των περιοχών έγινε με βάση τη μέση τιμή αξιολόγησης που πέτυχε ο κάθε Δήμος. Συγκεκριμένα:

- με λευκό απεικονίζονται οι Δήμοι, για τους οποίους δεν υπάρχουν δεδομένα,
- με κόκκινο οι Δήμοι με την πιο χάλια βαθμολογία,
- με σκούρο πράσινο οι Δήμοι με την καλύτερη βαθμολογία,
- με κίτρινο οι Δήμοι με τη διάμεση βαθμολογία, δηλαδή με τη βαθμολογία πάνω από την οποία έχουν οι μισοί και κάτω από την οποά οι άλλοι μισοί,
- με πορτοκαλί οι Δήμοι με βαθμολογία κάτω από την οποία είναι μόνο το 25% των Δήμων και πάνω από την οποία το 75%,
- με αχνό πράσινο οι Δήμοι με βαθμολογία πάνω από την οποία είναι μόνο το 25% των Δήμων και κάτω από την οποία το 75%,

Με άλλα λόγια, το πορτοκαλί, το κίτρινο και το αχνό πράσινο απαρτίζουν το κεντρικό 50% των Δήμων.


```{r}
#| echo = FALSE,
#| message = FALSE
sf_dimoi <- sf_dimoi %>%
  mutate(NAME_GR_CLEAN = stringi::stri_trans_general(NAME_GR, "Any-ASCII")) %>%
  mutate(NAME_GR_CLEAN = toupper(trimws(NAME_GR_CLEAN)))


# Τελικό Left Join:
sf_final <- sf_dimoi %>% 
  dplyr::left_join(axiologisi, 
                   by = c("NAME_GR_CLEAN" = "Δήμος"))

#setdiff(axiologisi$Δήμος,sf_final$NAME_GR_CLEAN)

```






# ΨΗΦΙΑΚΕΣ ΥΠΗΡΕΣΙΕΣ


```{r}
#| echo = FALSE,
#| message = FALSE
# ΧΡΗΣΗ ΣΥΝΑΡΤΗΣΗΣ:
# Δημιουργία χάρτη για τη στήλη "ΨΗΦΙΑΚΕΣ_ΥΠΗΡΕΣΙΕΣ"
choropleth_map <- create_choropleth(
  fill_column = ΨΗΦΙΑΚΕΣ_ΥΠΗΡΕΣΙΕΣ,
  legend_title = "Ψηφιακές Υπηρεσίες Δήμου"
)
# ΕΜΦΑΝΙΣΗ ΤΟΥ ΧΑΡΤΗ
choropleth_map
```

# ΟΔΙΚΟ ΔΙΚΤΥΟ

```{r}
#| echo = FALSE,
#| message = FALSE
# ΧΡΗΣΗ ΣΥΝΑΡΤΗΣΗΣ:
# Δημιουργία χάρτη για τη στήλη "ΨΗΦΙΑΚΕΣ_ΥΠΗΡΕΣΙΕΣ"
choropleth_map <- create_choropleth(
  fill_column = ΟΔΙΚΟ_ΔΙΚΤΥΟ,
  legend_title = "Οδικό Δίκτυο Δήμου"
)
# ΕΜΦΑΝΙΣΗ ΤΟΥ ΧΑΡΤΗ
choropleth_map
```

# ΚΑΘΑΡΙΟΤΗΤΑ


```{r}
#| echo = FALSE,
#| message = FALSE
# ΧΡΗΣΗ ΣΥΝΑΡΤΗΣΗΣ:
# Δημιουργία χάρτη για τη στήλη "ΨΗΦΙΑΚΕΣ_ΥΠΗΡΕΣΙΕΣ"
choropleth_map <- create_choropleth(
  fill_column = ΚΑΘΑΡΙΟΤΗΤΑ,
  legend_title = "Καθαριότητα"
)
# ΕΜΦΑΝΙΣΗ ΤΟΥ ΧΑΡΤΗ
choropleth_map
```



# ΗΛΕΚΤΡΟΦΩΤΙΣΜΟΣ


```{r}
#| echo = FALSE,
#| message = FALSE
# ΧΡΗΣΗ ΣΥΝΑΡΤΗΣΗΣ:
# Δημιουργία χάρτη για τη στήλη "ΨΗΦΙΑΚΕΣ_ΥΠΗΡΕΣΙΕΣ"
choropleth_map <- create_choropleth(
  fill_column = ΗΛΕΚΤΡΟΦΩΤΙΣΜΟΣ,
  legend_title = "Ηλεκτροφωτισμός"
)
# ΕΜΦΑΝΙΣΗ ΤΟΥ ΧΑΡΤΗ
choropleth_map
```

# ΚΟΙΝΩΝΙΚΕΣ ΥΠΗΡΕΣΙΕΣ



```{r}
#| echo = FALSE,
#| message = FALSE
# ΧΡΗΣΗ ΣΥΝΑΡΤΗΣΗΣ:
# Δημιουργία χάρτη για τη στήλη "ΨΗΦΙΑΚΕΣ_ΥΠΗΡΕΣΙΕΣ"
choropleth_map <- create_choropleth(
  fill_column = ΚΟΙΝΩΝΙΚΕΣ_ΥΠΗΡΕΣΙΕΣ,
  legend_title = "Κοινωνικές υπηρεσίες"
)
# ΕΜΦΑΝΙΣΗ ΤΟΥ ΧΑΡΤΗ
choropleth_map
```


# ΚΑΠΗ

```{r}
#| echo = FALSE,
#| message = FALSE
# ΧΡΗΣΗ ΣΥΝΑΡΤΗΣΗΣ:
# Δημιουργία χάρτη για τη στήλη "ΨΗΦΙΑΚΕΣ_ΥΠΗΡΕΣΙΕΣ"
choropleth_map <- create_choropleth(
  fill_column = ΚΑΠΗ,
  legend_title = "ΚΑΠΗ / Λέσχες Φιλίας"
)
# ΕΜΦΑΝΙΣΗ ΤΟΥ ΧΑΡΤΗ
choropleth_map
```


# ΠΡΟΓΡΑΜΜΑ «ΒΟΗΘΕΙΑ ΣΤΟ ΣΠΙΤΙ»

```{r}
#| echo = FALSE,
#| message = FALSE
# ΧΡΗΣΗ ΣΥΝΑΡΤΗΣΗΣ:
# Δημιουργία χάρτη για τη στήλη "ΨΗΦΙΑΚΕΣ_ΥΠΗΡΕΣΙΕΣ"
choropleth_map <- create_choropleth(
  fill_column = πρ.ΒΟΗΘΕΙΑστοΣΠΙΤΙ,
  legend_title = "πρ. «Βοήθεια στο Σπίτι»"
)
# ΕΜΦΑΝΙΣΗ ΤΟΥ ΧΑΡΤΗ
choropleth_map
```



# ΥΠΟΔΟΜΕΣ ΣΧΟΛΙΚΩΝ ΚΤΙΡΙΩΝ Α/ΒΑΘΜΙΑΣ ΚΑΙ Β/ΒΑΘΜΙΑΣ ΕΚΠΑΙΔΕΥΣΗΣ

```{r}
#| echo = FALSE,
#| message = FALSE
# ΧΡΗΣΗ ΣΥΝΑΡΤΗΣΗΣ:
# Δημιουργία χάρτη για τη στήλη "ΨΗΦΙΑΚΕΣ_ΥΠΗΡΕΣΙΕΣ"
choropleth_map <- create_choropleth(
  fill_column = ΥΠΟΔΟΜΕΣ_ΣΧΟΛΙΚΩΝ_ΚΤΗΡΙΩΝ,
  legend_title = "Υποδομές σχολικών κτηρίων"
)
# ΕΜΦΑΝΙΣΗ ΤΟΥ ΧΑΡΤΗ
choropleth_map
```

# ΠΑΙΔΙΚΟΙ / ΒΡΕΦΙΚΟΙ ΣΤΑΘΜΟΙ

```{r}
#| echo = FALSE,
#| message = FALSE
# ΧΡΗΣΗ ΣΥΝΑΡΤΗΣΗΣ:
# Δημιουργία χάρτη για τη στήλη "ΨΗΦΙΑΚΕΣ_ΥΠΗΡΕΣΙΕΣ"
choropleth_map <- create_choropleth(
  fill_column = ΠΑΙΔΙΚΟΙ_ΣΤΑΘΜΟΙ,
  legend_title = "Παιδικοί/Βρεφικοί σταθμοί"
)
# ΕΜΦΑΝΙΣΗ ΤΟΥ ΧΑΡΤΗ
choropleth_map
```


# ΧΩΡΟΙ ΠΡΑΣΙΝΟΥ / ΠΑΡΚΑ



```{r}
#| echo = FALSE,
#| message = FALSE
# ΧΡΗΣΗ ΣΥΝΑΡΤΗΣΗΣ:
# Δημιουργία χάρτη για τη στήλη "ΨΗΦΙΑΚΕΣ_ΥΠΗΡΕΣΙΕΣ"
choropleth_map <- create_choropleth(
  fill_column = ΠΑΡΚΑ,
  legend_title = "Χώροι πρασίνου/πάρκα"
)
# ΕΜΦΑΝΙΣΗ ΤΟΥ ΧΑΡΤΗ
choropleth_map
```


# ΠΑΙΔΙΚΕΣ ΧΑΡΕΣ

```{r}
#| echo = FALSE,
#| message = FALSE
# ΧΡΗΣΗ ΣΥΝΑΡΤΗΣΗΣ:
# Δημιουργία χάρτη για τη στήλη "ΨΗΦΙΑΚΕΣ_ΥΠΗΡΕΣΙΕΣ"
choropleth_map <- create_choropleth(
  fill_column = ΠΑΙΔΙΚΕΣ_ΧΑΡΕΣ,
  legend_title = "Παιδικές Χαρές"
)
# ΕΜΦΑΝΙΣΗ ΤΟΥ ΧΑΡΤΗ
choropleth_map
```


# ΧΩΡΟΙ ΣΤΑΘΜΕΥΣΗΣ



```{r}
#| echo = FALSE,
#| message = FALSE
# ΧΡΗΣΗ ΣΥΝΑΡΤΗΣΗΣ:
# Δημιουργία χάρτη για τη στήλη "ΨΗΦΙΑΚΕΣ_ΥΠΗΡΕΣΙΕΣ"
choropleth_map <- create_choropleth(
  fill_column = ΧΩΡΟΙ_ΣΤΑΘΜΕΥΣΗΣ,
  legend_title = "Χώροι σταθμευσης"
)
# ΕΜΦΑΝΙΣΗ ΤΟΥ ΧΑΡΤΗ
choropleth_map
```

# ΔΗΜΟΤΙΚΑ ΙΑΤΡΕΙΑ

**Σημείωση**: Εμπειρικά η έννοια του Δημοτικού Ιατρείου, υπό την έννοια της αυτόνομης δημοτικής δομής συγχέεται σε αρκετούς ερωτώμενους με τα κατά τόπους Κέντρα Υγείας. Ο δείκτης αυτός απεικονίζει την έννοια του «Δημοτικού Ιατρείου», όπως την αντιλαμβάνονται οι πολίτες. 

```{r}
#| echo = FALSE,
#| message = FALSE
# ΧΡΗΣΗ ΣΥΝΑΡΤΗΣΗΣ:
# Δημιουργία χάρτη για τη στήλη "ΨΗΦΙΑΚΕΣ_ΥΠΗΡΕΣΙΕΣ"
choropleth_map <- create_choropleth(
  fill_column = ΔΗΜΟΤΙΚΑ_ΙΑΤΡΕΙΑ,
  legend_title = "Δημοτρικά Ιατρεία"
)
# ΕΜΦΑΝΙΣΗ ΤΟΥ ΧΑΡΤΗ
choropleth_map
```


# ΑΝΑΚΥΚΛΩΣΗ ΑΠΟΡΡΙΜΜΑΤΩΝ



```{r}
#| echo = FALSE,
#| message = FALSE
# ΧΡΗΣΗ ΣΥΝΑΡΤΗΣΗΣ:
# Δημιουργία χάρτη για τη στήλη "ΨΗΦΙΑΚΕΣ_ΥΠΗΡΕΣΙΕΣ"
choropleth_map <- create_choropleth(
  fill_column = ΑΝΑΚΥΚΛΩΣΗ_ΑΠΟΡΡΙΜΜΑΤΩΝ,
  legend_title = "Ανακύκλωση απορριμάτων"
)
# ΕΜΦΑΝΙΣΗ ΤΟΥ ΧΑΡΤΗ
choropleth_map
```


# ΥΠΗΡΕΣΙΕΣ ΔΟΜΗΣΗΣ (ΠΟΛΕΟΔΟΜΙΕΣ)


```{r}
#| echo = FALSE,
#| message = FALSE
# ΧΡΗΣΗ ΣΥΝΑΡΤΗΣΗΣ:
# Δημιουργία χάρτη για τη στήλη "ΨΗΦΙΑΚΕΣ_ΥΠΗΡΕΣΙΕΣ"
choropleth_map <- create_choropleth(
  fill_column = ΠΟΛΕΟΔΟΜΙΕΣ,
  legend_title = "Υπηρεσίες Δόμησης"
)
# ΕΜΦΑΝΙΣΗ ΤΟΥ ΧΑΡΤΗ
choropleth_map
```

# ΔΗΜΟΤΙΚΗ ΣΥΓΚΟΙΝΩΝΙΑ



**Σημείωση**: Καταγράφονται οι απαντήσεις στην ερώτηση για τη «Δημοτική Συγκοινωνία» όπως την 
αντιλαμβάνονται οι ερωτώμενοι και ανεξαρτήτως αν λειτουργεί ως αυτόνομη υπηρεσία ή όχι ή συγχέεται με 
την αστική ή υπεραστική συγκοινωνία.

```{r}
#| echo = FALSE,
#| message = FALSE
# ΧΡΗΣΗ ΣΥΝΑΡΤΗΣΗΣ:
# Δημιουργία χάρτη για τη στήλη "ΨΗΦΙΑΚΕΣ_ΥΠΗΡΕΣΙΕΣ"
choropleth_map <- create_choropleth(
  fill_column = ΔΗΜΟΤΙΚΗ_ΣΥΓΚΟΙΝΩΝΙΑ,
  legend_title = "Δημοτική συγκοινωνία"
)
# ΕΜΦΑΝΙΣΗ ΤΟΥ ΧΑΡΤΗ
choropleth_map
```


# ΚΑΤΑΣΤΑΣΗ ΠΕΖΟΔΡΟΜΙΩΝ

```{r}
#| echo = FALSE,
#| message = FALSE
# ΧΡΗΣΗ ΣΥΝΑΡΤΗΣΗΣ:
# Δημιουργία χάρτη για τη στήλη "ΨΗΦΙΑΚΕΣ_ΥΠΗΡΕΣΙΕΣ"
choropleth_map <- create_choropleth(
  fill_column = ΚΑΤΑΣΤΑΣΗ_ΠΕΖΟΔΡΟΜΙΩΝ,
  legend_title = "Κατάσταση πεζοδρομίων"
)
# ΕΜΦΑΝΙΣΗ ΤΟΥ ΧΑΡΤΗ
choropleth_map
```

# ΥΠΟΔΟΜΕΣ ΑμεΑ




```{r}
#| echo = FALSE,
#| message = FALSE
# ΧΡΗΣΗ ΣΥΝΑΡΤΗΣΗΣ:
# Δημιουργία χάρτη για τη στήλη "ΨΗΦΙΑΚΕΣ_ΥΠΗΡΕΣΙΕΣ"
choropleth_map <- create_choropleth(
  fill_column = ΥΠΟΔΟΜΕΣ_ΑμεΑ,
  legend_title = "Υποδομές ΑμεΑ"
)
# ΕΜΦΑΝΙΣΗ ΤΟΥ ΧΑΡΤΗ
choropleth_map
```


# ΚΕΝΤΡΑ ΕΞΥΠΗΡΕΤΗΣΗΣ ΠΟΛΙΤΩΝ

```{r}
#| echo = FALSE,
#| message = FALSE
# ΧΡΗΣΗ ΣΥΝΑΡΤΗΣΗΣ:
# Δημιουργία χάρτη για τη στήλη "ΨΗΦΙΑΚΕΣ_ΥΠΗΡΕΣΙΕΣ"
choropleth_map <- create_choropleth(
  fill_column = ΚΕΠ,
  legend_title = "Κέντρα Εξυπηρέτησης Πολιτών"
)
# ΕΜΦΑΝΙΣΗ ΤΟΥ ΧΑΡΤΗ
choropleth_map
```

# ΔΗΜΟΤΙΚΗ ΑΣΤΥΝΟΜΙΑ

**Σημείωση**: Καταγράφονται οι απαντήσεις στην ερώτηση για τη «Δημοτική Αστυνομία» όπως την 
αντιλαμβάνονται οι ερωτώμενοι και ανεξαρτήτως αν λειτουργεί ως υπηρεσία στο δήμο. 



```{r}
#| echo = FALSE,
#| message = FALSE
# ΧΡΗΣΗ ΣΥΝΑΡΤΗΣΗΣ:
# Δημιουργία χάρτη για τη στήλη "ΨΗΦΙΑΚΕΣ_ΥΠΗΡΕΣΙΕΣ"
choropleth_map <- create_choropleth(
  fill_column = ΔΗΜΟΤΙΚΗ_ΑΣΤΥΝΟΜΙΑ,
  legend_title = "Δημοτική Αστυνομία"
)
# ΕΜΦΑΝΙΣΗ ΤΟΥ ΧΑΡΤΗ
choropleth_map
```






```{r}
#| echo = FALSE,
#| message = FALSE,
#| eval = FALSE
# ΠΡΟΓΡΑΜΜΑ ΔΙΑΧΕΙΡΙΣΗΣ ΑΔΕΣΠΟΤΩΝ ΖΩΩΝ

# ΧΡΗΣΗ ΣΥΝΑΡΤΗΣΗΣ:
# Δημιουργία χάρτη για τη στήλη "ΨΗΦΙΑΚΕΣ_ΥΠΗΡΕΣΙΕΣ"
choropleth_map <- create_choropleth(
  fill_column = ΔΙΑΧΕΙΡΙΣΗ_ΑΔΕΣΠΟΤΩΝ,
  legend_title = "πρ. διαχείρισης αδέσποτων ζώων"
)
# ΕΜΦΑΝΙΣΗ ΤΟΥ ΧΑΡΤΗ
choropleth_map
```


