---
title: "Ανάλυση Ρυθμιστικών Δικτύων και Πρωτεωμικών Δεικτών στον Σακχαρώδη Διαβήτη Τύπου ΙΙ με χρήση της R"
author: "Κώστας Κούδας"
cache: TRUE
date: "`r Sys.Date()`"
format:
  html:
    toc: true
    number-sections: true
    fig-cap: true
---



```{r}
#| label = "setup",
#| include = FALSE
knitr::opts_chunk$set(echo = TRUE)
library(kableExtra)
```


```{r}
# Καθαρισμός μνήμης R.
rm(list = ls())
```


# Εισαγωγή

Ο Σακχαρώδης Διαβήτης Τύπου ΙΙ είναι μια σύνθετη μεταβολική νόσος. Η κατανόηση των μοριακών μηχανισμών απαιτεί την ανάλυση:

Γενετικών δεικτών: Πολυμορφισμοί (SNPs) και γονιδιακή έκφραση.

Πρωτεωμικών δεικτών: Επίπεδα πρωτεϊνών στο πλάσμα ή στους ιστούς-στόχους (π.χ. πάγκρεας, ήπαρ).

Ρυθμιστικών Δικτύων: Πώς τα γονίδια και οι πρωτεΐνες αλληλεπιδρούν για να ελέγξουν την ινσουλινοαντοχή.


# Προετοιμασία Περιβάλλοντος

```{r}
# Εγκατάσταση απαραίτητων πακέτων (BioConductor)
if (!require("BiocManager", quietly = TRUE))
    install.packages("BiocManager")

# Βασικά πακέτα για ανάλυση
BiocManager::install(c("limma", "GEOquery", "WGCNA", "biomaRt", "igraph"))
library(ggplot2)
library(dplyr)

# Με το πέρας της εργασίας
# Διαγράφεις τα πακέτα ανάλυσης
# remove.packages(c("limma", "GEOquery", "WGCNA", "biomaRt", "igraph"))

# Διαγράφεις και το ίδιο το BiocManager
# remove.packages("BiocManager")
```


# Απόκτηση Δεδομένων (Data Acquisition)
Για την εργασία σας, μπορείτε να αντλήσετε πραγματικά δεδομένα από τη βάση GEO (Gene Expression Omnibus).

Παράδειγμα κώδικα για λήψη δεδομένων:

```{r}
library(GEOquery)
# Παράδειγμα dataset για Διαβήτη Τύπου ΙΙ (GSE sequence ID - ενδεικτικό)
gse <- getGEO("GSE164448", destdir = ".", getGPL = TRUE)
data <- exprs(gse[[1]]) # Πίνακας έκφρασης
metadata <- pData(gse[[1]]) # Δεδομένα ασθενών (Control vs Diabetes)
```

# Ανάλυση Διαφορικής Έκφρασης (Differential Expression)
Εδώ εντοπίζουμε ποιες πρωτεΐνες ή γονίδια (δείκτες) αλλάζουν σημαντικά στους διαβητικούς.

```{r}
library(limma)
# Δημιουργία design matrix (Ομάδα ελέγχου vs Διαβήτης)
group <- factor(metadata$characteristics_ch1) # Προσαρμόστε ανάλογα με το dataset
design <- model.matrix(~0 + group)
colnames(design) <- c("Control", "Diabetes")

# Γραμμικό μοντέλο
fit <- lmFit(data, design)
contrast.matrix <- makeContrasts(Diabetes - Control, levels = design)
fit2 <- contrasts.fit(fit, contrast.matrix)
fit2 <- eBayes(fit2)

# Εξαγωγή αποτελεσμάτων
top_markers <- topTable(fit2, adjust="BH", sort.by="P", n=50)
head(top_markers)
```


# Κατασκευή Ρυθμιστικού Δικτύου (Regulatory Networks)
Χρησιμοποιούμε τη μέθοδο WGCNA (Weighted Gene Co-expression Network Analysis) για να δούμε πώς συνδέονται οι δείκτες μεταξύ τους.


```{r}
# Απλοποιημένη δημιουργία δικτύου με igraph για οπτικοποίηση των top δεικτών
library(igraph)

# Έστω ότι έχουμε έναν πίνακα συσχέτισης των κορυφαίων πρωτεϊνών
cor_matrix <- cor(t(data[rownames(top_markers)[1:20], ]))
diag(cor_matrix) <- 0
cor_matrix[abs(cor_matrix) < 0.7] <- 0 # Κρατάμε μόνο ισχυρές συσχετίσεις

network <- graph_from_adjacency_matrix(cor_matrix, mode = "undirected", weighted = TRUE)

# Σχεδίαση δικτύου
plot(network, vertex.size=10, vertex.label.cex=0.8, 
     main="Ρυθμιστικό Δίκτυο Κορυφαίων Δεικτών Διαβήτη")
```













