---
title: "Οπλισμένοι με Mathematica"
author: "Κώστας Κούδας"
cache: TRUE
date: "`r Sys.Date()`"
format:
  html:
    toc: true
    number-sections: true
    fig-cap: true
---

```{r}
#| label = "setup",
#| include = FALSE
knitr::opts_chunk$set(echo = TRUE)
library(kableExtra)
```

```{r}
#| echo = F
rm(list = ls())
```

# Μετατροπή δεδομένων για ανάγνωση από το Mathematica



Το Mathematica είναι ένα πολύ χρήσιμο πρόγραμμα εκτέλεσης μαθηματικών υπολογισμών. Θα μπορούσε να πει κανείς πως είναι ένα μαθηματικό μαγικό ραβδί: δεν έχεις παρά να φανταστείς ένα μαθηματικό πρόβλημα κι αυτό στο λύνει.

Έχει όμως ένα βασικό μειονέκτημα, ότι το πληρώνεις. Για την ακρίβεια το πληρώνεις καλά! Πρέπει να βάλεις βαθιά το χέρι μέσα στην τσέπη. Υπάρχουν πειρατικές λύσεις όπως το [Get Into PC](https://igetintopc.com/), αλλά για κάποιον που τις φοβάται η επόμενη λύση είναι η δωρεάν διαδικτυακή έκδοση του [Wolfram Cloud](https://www.wolframcloud.com/).

Η δωρεάν έκδοση έχει διάφορους σημαντικούς περιορισμούς.

- Ένας είναι η υπολογιστική δυνατότητα που σου επιτρέπει. Υπολογισμοί που, για να εκτελεστούν, απαιτούν πάνω από κάποιο συγκεκριμένο διάστημα, κόβονται. Εν ολίγοις είσαι αναγκασμένος να κάνεις μόνο περιορισμένης περιπλοκότητας υπολογισμούς.

- Ένας άλλος περιορισμός είναι ότι δεν σου επιτρέπει να διαβάσεις αρχεία. Έτσι, αν έχεις ένα αρχείο δεδομένων π.χ. του Excel, απλά δεν μπορείς να το αξιοποιήσεις. Ή θα πρέπει να βάλεις με το χέρι μία-μία τις τιμές του πίνακα, όπερ καθόλου βολικό.

Η παρούσα ενότητα έρχεται να λύσει το τελευταίο πρόβλημα. Μέσω της R θα διαβάζουμε μια λίστα ή έναν πίνακα δεδομένων και θα τα μετατρέπουμε σε μορφή λίστας-πίνακα αναγνωρίσιμη από το Mathematica, η οποία θα είναι αποθηκευμένη σ’ ένα αρχείο `txt`. Από κει και πέρα, μπορούμε να κάνουμε αντιγραφή και επικόλληση στο κελί του Wolfram Cloud που επιθυμούμε.

Παρουσιάζουμε αρχικά τη συνάρτηση που μετατρέπει έναν πίνακα δεδομένων σε αναγνώσιμη μορφή από το Mathematica. Αυτή είναι η `DftoMATHEMATICA()`, η οποία δέχεται σαν όρισμα τον πίνακα δεδομένων που επιθυμούμε να μετατρέψουμε.


```{r}
DFtoMATHEMATICA <- function(dedomena) {
  dedomenaDF <- as.data.frame(dedomena)
  n <- length(dedomenaDF[,1])
  dataMathematica <- c()
  for (j in 1:n) {
    dataMathematica <- append(dataMathematica,paste("{",paste(dedomenaDF[j,],collapse=","),"}"))
  }
  dataMathematica <- paste(dataMathematica,collapse=",")
  dataMathematica <- paste("{",dataMathematica,"}")
  arxeio_exodou <- "DFmathematica.txt"
  
  # Ανοίξτε το αρχείο για εγγραφή
  arxeio <- file(arxeio_exodou, "w")
  
  # Εγγραφή του πίνακα σε αρχείο σε μορφή Mathematica
  writeLines(dataMathematica, arxeio)
  
  # Κλείστε το αρχείο
  close(arxeio)
}
```

Ας δούμε τι αποτέλεσμα παράγει, αν της εισάγουμε τον κάτωθι πίνακα δεδομένων.

```{r}
c1 <- c(1,2,3,4)
c2 <- c(5,1,7,8)
dataTest <- data.frame(c1,c2)
dataTest
```

```{r}
#| eval = F
DFtoMATHEMATICA(dataTest)
```

Το προγραμματάκι αυτό δημιουργεί ένα αρχείο ονόματι DFmathematica.txt, στο οποίο είναι γραμμένο:

```
{ { 1,5 },{ 2,1 },{ 3,7 },{ 4,8 } }
```

Πάμε τώρα να δούμε τη συνάρτηση που επεξεργάζεται μια λίστα τιμών. Αυτή είναι η `VtoMATHEMATICA()`, η οποία δέχεται ως όρισμα την λίστα που επιθυμούμε να μετασχηματίσουμε.



```{r}
VtoMATHEMATICA <- function(dedomena) {
  dedomenaV <- as.vector(dedomena)
  n <- length(dedomenaV)
  dataMathematica <- c()
  for (j in 1:n) {
    dataMathematica <- append(dataMathematica,paste(dedomenaV[j],collapse=","))
  }
  dataMathematica <- paste(dataMathematica,collapse=",")
  dataMathematica <- paste("{",dataMathematica,"}")
  arxeio_exodou <- "Vmathematica.txt"
  
  # Ανοίξτε το αρχείο για εγγραφή
  arxeio <- file(arxeio_exodou, "w")
  
  # Εγγραφή του πίνακα σε αρχείο σε μορφή Mathematica
  writeLines(dataMathematica, arxeio)
  
  # Κλείστε το αρχείο
  close(arxeio)
}
```

Ας κάνουμε ένα πείραμα με την κάτωθι λίστα.

```{r}
v1 <- c(10,12,24,52)
v1
```

```{r}
#| eval = F
VtoMATHEMATICA(v1)
```

Με αυτή τη διαδικασία παρήχθη το αρχείο Vmathematica.txt, στο οποίο είναι γραμμένο:


```
{ 10,12,24,52 }
```