---
title: "Βασικά εργαλεία"
author: "Κώστας Κούδας"
cache: TRUE
date: "`r Sys.Date()`"
format:
  html:
    toc: true
    number-sections: true
    fig-cap: true
---

```{r}
#| label = "setup",
#| include = FALSE
knitr::opts_chunk$set(echo = TRUE)
library(kableExtra)
```

```{r}
#| echo = F
rm(list = ls())
```

# Ασυμβίβαστα ενδεχόμενα

<mark> Δύο ενδεχόμενα ονομάζονται «ασυμβίβαστα», όταν δεν γίνεται να συμβεί το ένα και το άλλο συγχρόνως. </mark> Ας πάρουμε δύο ασυμβίβαστα γεγονότα. Εξ ορισμού, προφανώς, η πιθανότητα να συμβούν και τα δύο συγχρόνως είναι 0. Ποια, όμως, είναι η πιθανότητα να συμβεί ένα τουλάχιστον από τα δύο; <mark>Η πιθανότητα να συμβεί ένα από τα δύο ενδεχόμενα είναι ίση με το άθροισμα των επιμέρους πιθανοτήτων τους.</mark>

Ας δούμε, για παράδειγμα, τα [αποτελέσματα των εκλογών του 2019](https://ekloges.ypes.gr/current/v/home/). Το ποσοστό ενός κόμματος, πχ. του ΚΚΕ, ισούται με την πιθανότητα να διαλέξουμε έναν τυχαίο ψηφοφόρο κι αυτός να ψήφισε Κ.Κ.Ε. Εν προκειμένω, αυτή η πιθανότητα είναι 5,3%.

Διαλέγουμε, λοιπόν, τυχαία έναν ψηφοφόρο αυτών των εκλογών. Προφανώς τα ενδεχόμενα:

-   Ο ψηφοφόρος αυτός ψήφισε το 2019 Ν.Δ.
-   Ο ψηφοφόρος αυτός ψήφισε το 2019 Κ.Κ.Ε.

είναι ασυμβίβαστα, αφού δεν γίνεται κάποιος να ψήφισε και τα δύο το 2019.

Η πιθανότητα του πρώτου ενδεχομένου είναι 39,85%, ενώ του δεύτερου, όπως είπαμε, είναι 5,3%. Έτσι, αν διαλέξουμε στην τύχη έναν ψηφοφόρο του 2019, η πιθανότητα να είναι είτε Ν.Δ. είτε Κ.Κ.Ε. ισούται με 39,85%+5,3%=45,15%.

# Ανεξάρτητα ενδεχόμενα

<mark>Δύο ενδεχόμενα ονομάζονται «ανεξάρτητα», όταν η ύπαρξη ή η ανυπαρξία του ενός, δεν επηρεάζει το αν θα συμβεί το άλλο.</mark> Αυτό σημαίνει ότι <mark>η πιθανότητα να συμβούν δύο ανεξάρτητα ενδεχόμενα συγχρόνως ισούται με το γινόμενο των πιθανοτήτων τους</mark>.


Ας λάβουμε υπ’ όψιν πάλι τα ποσοστά των εκλογών του 2019 καθώς, όμως, επίσης και τα ποσοστά πλατυποδίας στους ενήλικες αντλημένα από [εδώ](https://www.goudelis.gr/el/content/%CF%80%CE%BB%CE%B1%CF%84%CF%85%CF%80%CE%BF%CE%B4%CE%B9%CE%B1-%CF%83%CF%84%CE%BF%CF%85%CF%83-%CE%B5%CE%BD%CE%B7%CE%BB%CE%B9%CE%BA%CE%B5%CF%83).

Διαλέγουμε πάλι έναν άνθρωπο στην τύχη κι εξετάζουμε τα ενδεχόμενα:

-   Ο άνθρωπος αυτός ψήφισε Ν.Δ.
-   Ο άνθρωπος αυτός έχει πλατυποδία.

Προφανώς, τα δύο αυτά ενδεχόμενα είναι ανεξάρτητα, διότι η δεν επηρεάζει η ψύφος την πλατυποδία ή το αντίστροφο.

Είδαμε πριν ότι η πιθανότητα να έχει ψηφίσει Ν.Δ. είναι 39,85%. Επίσης, αφού το ποσοστό των ενηλίκων με πλατυποδία είναι 20%, η πιθανότητα του δεύτερου ενδεχομένου είναι 20%. Έτσι, η πιθανότητα να διαλέξουμε τυχαία έναν άνθρωπο κι αυτός να έχει πλατυποδία και παράλληλα το 2019 να ψήφισε Ν.Δ. ισούται με 39,85%·20%=0,3985·0,2=0,0797=7,97%.

