---
title: "Χωροπληθείς χάρτες"
author: "Κώστας Κούδας"
cache: TRUE
date: "`r Sys.Date()`"
format:
  html:
    toc: true
    number-sections: true
    fig-cap: true
---

```{r}
#| label = "setup",
#| include = FALSE
knitr::opts_chunk$set(echo = TRUE)
library(kableExtra)
```


Στην ενότητα αυτή θα εξετάσουμε τον Δείκτη Αντίληψης Διαφθοράς ([CPI](https://www.transparency.org/en/cpi/2024)) της οργάνωσης [Transparency International](https://www.transparency.org/en/). Αυτός μετρά πώς αντιλαμβάνονται τη διαφθορά:

- εμπειρογνώμονες (αναλυτές, ακαδημαϊκοί κ.τ.λ.),

- στελέχη επιχειρήσεων,

- διεθνείς οργανισμοί.

Οι χώρες βαθμολογούνται από 0 έως 100:

- 0 = πολύ υψηλή διαφθορά,

- 100 = πολύ χαμηλή διαφθορά.

Ο δείκτης αυτός έχει υποστεί διάφορες κριτικές. Ακολουθούν κάποιες (βλ. [εδώ](https://en.wikipedia.org/wiki/Corruption_Perceptions_Index)):

- Η διαφθορά είναι υπερβολικά περίπλοκη έννοια για να αποτυπωθεί με έναν και μόνο βαθμό.

- Μετρώντας αντιλήψεις περί διαφθοράς, αντί για τη διαφθορά καθαυτή, μπορεί να ενισχυθούν υπάρχοντα στερεότυπα και κλισέ.

- Ο Δείκτης μετρά μόνο τη διαφθορά του δημόσιου τομέα, αγνοώντας τον ιδιωτικό. Αυτό σημαίνει, για παράδειγμα, ότι το πολύ γνωστό σκάνδαλο Libor, η υπόθεση Odebrecht και το σκάνδαλο εκπομπών της VW δεν υπολογίζονται ως πράξεις διαφθοράς.

- Η Transparency International έχει προειδοποιήσει ότι μια χώρα με «καθαρή» βαθμολογία CPI μπορεί παρ’ όλα αυτά να συνδέεται με διαφθορά διεθνώς. Για παράδειγμα, ενώ η Σουηδία είχε την 3η καλύτερη βαθμολογία CPI το 2015, μία κρατική της εταιρεία, η TeliaSonera, αντιμετώπιζε κατηγορίες για δωροδοκία στο Ουζμπεκιστάν.

Εν προκειμένω δεν θα ασχοληθούμε με την αξιολόγηση του δείκτη CPI, αλλά με την παρουσίασή του πάνω σε έναν χάρτη.

Αρχικά περνάμε τα δεδομένα μας στην R.


```{r}
#| echo = FALSE,
#| message = FALSE
rm(list = ls())
```

```{r}
cpi_data <- read.csv(text = "Score,Country,Rank
90,Denmark,1
88,Finland,2
84,Singapore,3
83,New Zealand,4
81,Luxembourg,5
81,Norway,5
81,Switzerland,5
80,Sweden,8
78,Netherlands,9
77,Australia,10
77,Iceland,10
77,Ireland,10
76,Estonia,13
76,Uruguay,13
75,Canada,15
75,Germany,15
74,Hong Kong,17
72,Bhutan,18
72,Seychelles,18
71,Japan,20
71,United Kingdom,20
69,Belgium,22
68,Barbados,23
68,United Arab Emirates,23
67,Austria,25
67,France,25
67,Taiwan,25
65,Bahamas,28
65,United States of America,28
64,Israel,30
64,South Korea,30
63,Chile,32
63,Lithuania,32
63,Saint Vincent and the Grenadines,32
62,Cabo Verde,35
60,Dominica,36
60,Slovenia,36
59,Latvia,38
59,Qatar,38
59,Saint Lucia,38
59,Saudi Arabia,38
58,Costa Rica,42
57,Botswana,43
57,Portugal,43
57,Rwanda,43
56,Cyprus,46
56,Czechia,46
56,Grenada,46
56,Spain,46
55,Fiji,50
55,Oman,50
54,Italy,52
53,Bahrain,53
53,Georgia,53
53,Poland,53
51,Mauritius,56
50,Malaysia,57
50,Vanuatu,57
49,Greece,59
49,Jordan,59
49,Namibia,59
49,Slovakia,59
47,Armenia,63
47,Croatia,63
46,Kuwait,65
46,Malta,65
46,Montenegro,65
46,Romania,65
45,Benin,69
45,Côte d'Ivoire,69
45,Sao Tome and Principe,69
45,Senegal,69
44,Jamaica,73
44,Kosovo,73
44,Timor-Leste,73
43,Bulgaria,76
43,China,76
43,Moldova,76
43,Solomon Islands,76
42,Albania,80
42,Ghana,80
41,Burkina Faso,82
41,Cuba,82
41,Hungary,82
41,South Africa,82
41,Tanzania,82
41,Trinidad and Tobago,82
40,Kazakhstan,88
40,North Macedonia,88
40,Suriname,88
40,Vietnam,88
39,Colombia,92
39,Guyana,92
39,Tunisia,92
39,Zambia,92
38,Gambia,96
38,India,96
38,Maldives,96
37,Argentina,99
37,Ethiopia,99
37,Indonesia,99
37,Lesotho,99
37,Morocco,99
36,Dominican Republic,104
35,Serbia,105
35,Ukraine,105
34,Algeria,107
34,Brazil,107
34,Malawi,107
34,Nepal,107
34,Niger,107
34,Thailand,107
34,Turkey,107
33,Belarus,114
33,Bosnia and Herzegovina,114
33,Laos,114
33,Mongolia,114
33,Panama,114
33,Philippines,114
33,Sierra Leone,114
32,Angola,121
32,Ecuador,121
32,Kenya,121
32,Sri Lanka,121
32,Togo,121
32,Uzbekistan,121
31,Djibouti,127
31,Papua New Guinea,127
31,Peru,127
30,Egypt,130
30,El Salvador,130
30,Mauritania,130
28,Bolivia,133
28,Guinea,133
27,Eswatini,135
27,Gabon,135
27,Liberia,135
27,Mali,135
27,Pakistan,135
26,Cameroon,140
26,Iraq,140
26,Madagascar,140
26,Mexico,140
26,Nigeria,140
26,Uganda,140
25,Guatemala,146
25,Kyrgyzstan,146
25,Mozambique,146
24,Central African Republic,149
24,Paraguay,149
23,Bangladesh,151
23,Congo,151
23,Iran,151
22,Azerbaijan,154
22,Honduras,154
22,Lebanon,154
22,Russia,154
21,Cambodia,158
21,Chad,158
21,Comoros,158
21,Guinea-Bissau,158
21,Zimbabwe,158
20,Democratic Republic of the Congo,163
19,Tajikistan,164
17,Afghanistan,165
17,Burundi,165
17,Turkmenistan,165
16,Haiti,168
16,Myanmar,168
15,North Korea,170
15,Sudan,170
14,Nicaragua,172
13,Equatorial Guinea,173
13,Eritrea,173
13,Libya,173
13,Yemen,173
12,Syria,177
10,Venezuela,178
9,Somalia,179
8,South Sudan,180")
```

Ο πίνακας έχει ως ακολούθως.


```{r}
#| echo = F,
#| results = "asis",
#| message = FALSE
knitr::kable(cpi_data) %>%
  kable_styling("striped", full_width = F) %>%
  scroll_box(width = "max-content", height = "400px")
```

Στόχος μας είναι να φτιάξουμε έναν παγκόσμιο χάρτη, όπου θα αποτυπώνονται χρωματικά τα παραάνω δεδομένα. Ο εν λόγω χάρτης ονομάζεται **χωροπληθής χάρτης**. Για να γίνει αυτό ψάχνουμε να βρούμε γεωχωρικά δεδομένα (όπως `Shapefiles`, `GeoJSON`, ή `GeoPackage`) που αφορούν τις χώρες σε παγκόσμιο χάρτη και προς τούτου γκουγκλάτρουμε:

- Για Γενικά Δεδομένα (Shapefiles)

  - "*world countries shapefile free*"

  - "*global administrative boundaries level 0*"

  - "*Natural Earth countries boundaries*"

- Για Συγκεκριμένες Μορφές

  - "*world countries GeoJSON download*"

  - "*global country boundaries GeoPackage*"

- Για Αξιόπιστες Πηγές

  - "*geoBoundaries global database*" 

  - "*World Bank official country boundaries*" 

Εν πάση περιπτώσει, εδώ αντλήσαμε δεδομένα από τη σελίδα [Natural Earth](https://www.naturalearthdata.com/downloads/50m-cultural-vectors/) (για ελληνικούς χάρτες ο χρήστης μπορεί να ψάξει στα [Ψηφιακά Χαρτογραφικά Υπόβαθρα](https://www.statistics.gr/digital-cartographical-data)) και τα αποθηκεύσαμε σε έναν φάκελο ονόματι `xoresXARTIS`. Για να τα διαβάσει η R, θα χρειαστεί το πακέτο `sf`, επομένως γράφουμε:

```{r}
if(!require(sf)){
    install.packages("sf")
    library(sf)
}
```

Οι χάρτες μας είναι καταγεγραμμένοι στο αρχείο `ne_50m_admin_0_countries.shx` του φακέλου `xoresXARTIS`. Αυτούς τους εισάγουμε στην εργασία μας γράφοντας:

```{r}
sf_xores <- st_read("xoresXARTIS/ne_50m_admin_0_countries.shx")
```

Κοιτάζουμε τον πίνακα που δημιουργήθηκε, ώστε να έχουμε κάποια εικόνα για τη δομή του. Εδώ παρουσιάζουμε μόνο ένα αρχικό του τμήμα:


```{r}
#| echo = F,
#| results = "asis",
#| message = FALSE
knitr::kable(head(sf_xores)) %>%
  kable_styling("striped", full_width = F) %>%
  scroll_box(width = "100%", height = "400px")
```


Φυσικά, θα πρέπει να γίνει η σύνδεση των γεωχωρικών δεδομένων του πίνακα `sf_xores` και τα κοινωνιολογικά δεδομένα του πίνακα `cpi_data`. Παρατηρούμε όμως πως οι χώρες στον πίνακα `sf_xores` είναι στη στήλη `SOVEREIGNT`, ενώ στον πίνακα `cpi_data` στη στήλη `Country`. Θα μετονομάσουμε την τελευταία, ώστε να είναι δυνατή η ένωσή τους [κατά τα γνωστά](https://kkoudas01.github.io/r4social/pinakes.html#3_%CE%A0%CF%81%CE%BF%CF%83%CE%B8%CE%AE%CE%BA%CE%B7_%CF%83%CF%84%CE%BF%CE%B9%CF%87%CE%B5%CE%AF%CF%89%CE%BD_%CF%83%CE%B5_%CF%80%CE%AF%CE%BD%CE%B1%CE%BA%CE%B1):


```{r}
# Το "2" δικαιολογείται από το ότι η στήλη "Country" είναι η 2η στήλη.
colnames(cpi_data)[2] <- "SOVEREIGNT"
```

Γράφουμε, λοιπόν:

```{r}
xartis_cpi  <-  merge(x=sf_xores,y=cpi_data,by="SOVEREIGNT",all.y=TRUE)
```

Ακολούθως εγκαθιστούμε το πακέτο `ggplot2`

```{r}
if(!require(ggplot2)){
    install.packages("ggplot2")
    library(ggplot2)
}
```

Κι είμαστε έτοιμοι!!! Απλά χρωματίζουμε τις χώρες βάσεις της ένδειξης της στήλης `Score` του πίνακα `xartis_cpi`.

```{r}
xoroplithis_xartis <- ggplot(data = xartis_cpi) 
xoroplithis_xartis +  geom_sf(aes(fill = Score))
```

Αν θέλουμε να αλλάξουμε το χρώμα και το πάχος των γραμμών, χρησιμοποιούμε τις παραμέτρους `color` και `linewidth` αντίστοιχα:

```{r}
xoroplithis_xartis +
  geom_sf(aes(fill = Score),  
          color = "red",  
          linewidth = 0.001)
```

Για να βάλουμε τίτλο και υπότιτλο χρησιμοποιούμε αντίστοιχα τις παραμέτρους `title` και `caption` της συνάρτησης `labs()`.

```{r}
xoroplithis_xartis +
  geom_sf(aes(fill = Score)) +
  labs(
    title = "Βαθμολογία CPI χωρών",
    caption = "Δεδομένα: Transparency International"
  ) 
```

Ας παίξουμε λίγο ακόμα με τους χρωματισμούς. Θα χρησιμοποιήσουμε το πακέτο `viridis`, το οποίο παρέχει διάφορους χρωματισμούς.

```{r}
if(!require(viridis)){
    install.packages("viridis")
    library(viridis)
}
```

Χρησιμοποιώντας αυτό το πακέτο, μπορούμε να καθορίσουμε και τον τίτλο των χρωματικών ενδείξεων μέσω της παραμέτρου `name`. Επίσης μπορούμε να χρωματίσουμε και με το χρώμα της επιλογής μας τις χώρες για τις οποίες δεν διαθέτουμε δεδομένα (εδώ κάθε χώρα έχει) χρησιμοποιώντας την παράμετρο `na.value`.

Ακολουθούν χρωματισμοί με τις διαθέσιμες παλέτες του πακέτου αυτού (`magma`, `inferno`, `plasma`, `viridis`, `cividis`, `rocket`, `mako` και `turbo`).

::: {.panel-tabset}

#### magma {.unnumbered }

```{r}
xoroplithis_xartis +
  geom_sf(aes(fill = Score)) + 
  scale_fill_viridis_c(
    option = "magma", 
    name = "βαθμός CPI", 
    na.value = "lightgray"
  )
```

#### inferno {.unnumbered }

```{r}
xoroplithis_xartis +
  geom_sf(aes(fill = Score)) + 
  scale_fill_viridis_c(
    option = "inferno", 
    name = "βαθμός CPI", 
    na.value = "lightgray"
  )
```

#### plasma {.unnumbered }

```{r}
xoroplithis_xartis +
  geom_sf(aes(fill = Score)) + 
  scale_fill_viridis_c(
    option = "plasma", 
    name = "βαθμός CPI", 
    na.value = "lightgray"
  )
```


#### viridis {.unnumbered }

```{r}
xoroplithis_xartis +
  geom_sf(aes(fill = Score)) + 
  scale_fill_viridis_c(
    option = "viridis", 
    name = "βαθμός CPI", 
    na.value = "lightgray"
  )
```

#### cividis {.unnumbered }

```{r}
xoroplithis_xartis +
  geom_sf(aes(fill = Score)) + 
  scale_fill_viridis_c(
    option = "cividis", 
    name = "βαθμός CPI", 
    na.value = "lightgray"
  )
```

#### rocket {.unnumbered }

```{r}
xoroplithis_xartis +
  geom_sf(aes(fill = Score)) + 
  scale_fill_viridis_c(
    option = "rocket", 
    name = "βαθμός CPI", 
    na.value = "lightgray"
  )
```


#### mako {.unnumbered }

```{r}
xoroplithis_xartis +
  geom_sf(aes(fill = Score)) + 
  scale_fill_viridis_c(
    option = "mako", 
    name = "βαθμός CPI", 
    na.value = "lightgray"
  )
```

#### turbo {.unnumbered }

```{r}
xoroplithis_xartis +
  geom_sf(aes(fill = Score)) + 
  scale_fill_viridis_c(
    option = "turbo", 
    name = "βαθμός CPI", 
    na.value = "lightgray"
  )
```


:::

Ας προχωρήσουμε κι άλλο λίγο την επεξεργασία δίνοντας κόκκινο χρώμα στις χώρες με χαμηλή βαθμολογία  και πράσινο σε αυτές με υψηλή βαθμολογία. Θα χρησιμοποιήσουμε τη συνάρτηση `scale_fill_gradient2()` του `ggplot2`. Πρώτα, όμως, θα πρέπει να ορίσουμε το ποιο θα είναι το κεντρικό σημείο. Εδώ θα θεωρήσουμε πως το κεντρικό σημείο θα είναι η διάμεσος των βαθμών CPI.

```{r}
kentriko_simio <- mean(xartis_cpi$Score, na.rm = TRUE)
```

Έτσι, έχουμε τον παρακάτω χάρτη, όπου για να χρωματιστεί παίζουμε με τις παραμέτρους `low`, `mid`, `high` και `midpoint`:

```{r}
xoroplithis_xartis +
  geom_sf(aes(fill = Score)) +
  
  scale_fill_gradient2(
    low = "red",    # Χαμηλά: Μπλε
    mid = "yellow", # Κέντρο: Κίτρινο
    high = "blue",  # Υψηλά: Κόκκινο
    midpoint = kentriko_simio, # Εδώ καθορίζεται το κεντρικό σημείο
    
    name = "βαθμός CPI",
    na.value = "lightgray"
  )
```

Τι γίνεται, αν ούτε αυτό μάς αρκεί; Τι γίνεται αν θέλουμε να έχουμε κι άλλες χρωματικές επιλογές; Ας υποθέσουμε ότι θέλουμε να έχουμε:

- κόκκινο για την κατώτατη τιμή,

- σκούρο πράσινο για την ανώτατη τιμή και

- πορτοκαλί, κίτρινο και αχνό πράσινο για το κάθε τεταρτημόριο.

Τοιαύτη περιπτώσει ορίζουμε τις επιλογές χρωμάτων που θα χρησιμοποιήσουμε:

```{r}
xromata <- c("red", "orange", "yellow", "lightgreen", "darkgreen")
```

Ακολούθως ορίζουμε τα σημεία τα οποία θα χρωματιστούν με αυτές τις επιλογές:

```{r}
tetartimoria <- quantile(xartis_cpi$Score, 
                      probs = c(0, 0.25, 0.50, 0.75, 1), 
                      na.rm = TRUE)
```

Καθόσον, όμως, το `scale_fill_gradientn` λειτουργεί με τιμές από 0 έως 1, πρέπει να μετατρέψουμε τις τιμές των ποσοστημορίων σε κλίμακα 0-1 (δηλαδή, να τις *κανονικοποιήσουμε*). Επομένως γράφουμε:


```{r}
mikroteri_timi <- min(tetartimoria)
megaliteri_timi <- max(tetartimoria)

kanonikopoiimenes_times <- (tetartimoria - mikroteri_timi) / (megaliteri_timi - mikroteri_timi)
```

Είμαστε έτοιμοι να φτιάξουμε τον χάρτη μας! Στις παραμέτρους `colors` και `values` της συνάρτησης `scale_fill_gradientn` εκχωρούμε αντίστοιχα τις χρωματικές μας επιλογές (`xromata`) για τις επιλογές των σημείων που θέλαμε (`kanonikopoiimenes_times`)

```{r}
xoroplithis_xartis +
  geom_sf(aes(fill = Score)) +
  
  scale_fill_gradientn(
    colors = xromata, # Τα 5 χρώματα που ορίσαμε
    values = kanonikopoiimenes_times, # Οι 5 κανονικοποιημένες θέσεις (0 έως 1)
    
    name = "βαθμός CPI",
    na.value = "lightgray"
  )
```

Συνολικά ο κώδικας που χρησιμοποιήσαμε είναι ο κάτωθι:

```{r}
#| eval = F
cpi_data <- read.csv(text = "Score,Country,Rank
90,Denmark,1
88,Finland,2
84,Singapore,3
83,New Zealand,4
81,Luxembourg,5
81,Norway,5
81,Switzerland,5
80,Sweden,8
78,Netherlands,9
77,Australia,10
77,Iceland,10
77,Ireland,10
76,Estonia,13
76,Uruguay,13
75,Canada,15
75,Germany,15
74,Hong Kong,17
72,Bhutan,18
72,Seychelles,18
71,Japan,20
71,United Kingdom,20
69,Belgium,22
68,Barbados,23
68,United Arab Emirates,23
67,Austria,25
67,France,25
67,Taiwan,25
65,Bahamas,28
65,United States of America,28
64,Israel,30
64,South Korea,30
63,Chile,32
63,Lithuania,32
63,Saint Vincent and the Grenadines,32
62,Cabo Verde,35
60,Dominica,36
60,Slovenia,36
59,Latvia,38
59,Qatar,38
59,Saint Lucia,38
59,Saudi Arabia,38
58,Costa Rica,42
57,Botswana,43
57,Portugal,43
57,Rwanda,43
56,Cyprus,46
56,Czechia,46
56,Grenada,46
56,Spain,46
55,Fiji,50
55,Oman,50
54,Italy,52
53,Bahrain,53
53,Georgia,53
53,Poland,53
51,Mauritius,56
50,Malaysia,57
50,Vanuatu,57
49,Greece,59
49,Jordan,59
49,Namibia,59
49,Slovakia,59
47,Armenia,63
47,Croatia,63
46,Kuwait,65
46,Malta,65
46,Montenegro,65
46,Romania,65
45,Benin,69
45,Côte d'Ivoire,69
45,Sao Tome and Principe,69
45,Senegal,69
44,Jamaica,73
44,Kosovo,73
44,Timor-Leste,73
43,Bulgaria,76
43,China,76
43,Moldova,76
43,Solomon Islands,76
42,Albania,80
42,Ghana,80
41,Burkina Faso,82
41,Cuba,82
41,Hungary,82
41,South Africa,82
41,Tanzania,82
41,Trinidad and Tobago,82
40,Kazakhstan,88
40,North Macedonia,88
40,Suriname,88
40,Vietnam,88
39,Colombia,92
39,Guyana,92
39,Tunisia,92
39,Zambia,92
38,Gambia,96
38,India,96
38,Maldives,96
37,Argentina,99
37,Ethiopia,99
37,Indonesia,99
37,Lesotho,99
37,Morocco,99
36,Dominican Republic,104
35,Serbia,105
35,Ukraine,105
34,Algeria,107
34,Brazil,107
34,Malawi,107
34,Nepal,107
34,Niger,107
34,Thailand,107
34,Turkey,107
33,Belarus,114
33,Bosnia and Herzegovina,114
33,Laos,114
33,Mongolia,114
33,Panama,114
33,Philippines,114
33,Sierra Leone,114
32,Angola,121
32,Ecuador,121
32,Kenya,121
32,Sri Lanka,121
32,Togo,121
32,Uzbekistan,121
31,Djibouti,127
31,Papua New Guinea,127
31,Peru,127
30,Egypt,130
30,El Salvador,130
30,Mauritania,130
28,Bolivia,133
28,Guinea,133
27,Eswatini,135
27,Gabon,135
27,Liberia,135
27,Mali,135
27,Pakistan,135
26,Cameroon,140
26,Iraq,140
26,Madagascar,140
26,Mexico,140
26,Nigeria,140
26,Uganda,140
25,Guatemala,146
25,Kyrgyzstan,146
25,Mozambique,146
24,Central African Republic,149
24,Paraguay,149
23,Bangladesh,151
23,Congo,151
23,Iran,151
22,Azerbaijan,154
22,Honduras,154
22,Lebanon,154
22,Russia,154
21,Cambodia,158
21,Chad,158
21,Comoros,158
21,Guinea-Bissau,158
21,Zimbabwe,158
20,Democratic Republic of the Congo,163
19,Tajikistan,164
17,Afghanistan,165
17,Burundi,165
17,Turkmenistan,165
16,Haiti,168
16,Myanmar,168
15,North Korea,170
15,Sudan,170
14,Nicaragua,172
13,Equatorial Guinea,173
13,Eritrea,173
13,Libya,173
13,Yemen,173
12,Syria,177
10,Venezuela,178
9,Somalia,179
8,South Sudan,180")

if(!require(sf)){
    install.packages("sf")
    library(sf)
}

sf_xores <- st_read("xoresXARTIS/ne_50m_admin_0_countries.shx")

# Το "2" δικαιολογείται από το ότι η στήλη "Country" είναι η 2η στήλη.
colnames(cpi_data)[2] <- "SOVEREIGNT"

xartis_cpi  <-  merge(x=sf_xores,y=cpi_data,by="SOVEREIGNT",all.y=TRUE)

if(!require(ggplot2)){
    install.packages("ggplot2")
    library(ggplot2)
}

xoroplithis_xartis <- ggplot(data = xartis_cpi) 
xoroplithis_xartis +  geom_sf(aes(fill = Score))

xoroplithis_xartis +
  geom_sf(aes(fill = Score),  
          color = "red",  
          linewidth = 0.001)

xoroplithis_xartis +
  geom_sf(aes(fill = Score)) +
  labs(
    title = "Βαθμολογία CPI χωρών",
    caption = "Δεδομένα: Transparency International"
  ) 

if(!require(viridis)){
    install.packages("viridis")
    library(viridis)
}

xoroplithis_xartis +
  geom_sf(aes(fill = Score)) + 
  scale_fill_viridis_c(
    option = "magma", 
    name = "βαθμός CPI", 
    na.value = "lightgray"
  )

xoroplithis_xartis +
  geom_sf(aes(fill = Score)) + 
  scale_fill_viridis_c(
    option = "inferno", 
    name = "βαθμός CPI", 
    na.value = "lightgray"
  )

xoroplithis_xartis +
  geom_sf(aes(fill = Score)) + 
  scale_fill_viridis_c(
    option = "plasma", 
    name = "βαθμός CPI", 
    na.value = "lightgray"
  )

xoroplithis_xartis +
  geom_sf(aes(fill = Score)) + 
  scale_fill_viridis_c(
    option = "viridis", 
    name = "βαθμός CPI", 
    na.value = "lightgray"
  )

xoroplithis_xartis +
  geom_sf(aes(fill = Score)) + 
  scale_fill_viridis_c(
    option = "cividis", 
    name = "βαθμός CPI", 
    na.value = "lightgray"
  )

xoroplithis_xartis +
  geom_sf(aes(fill = Score)) + 
  scale_fill_viridis_c(
    option = "rocket", 
    name = "βαθμός CPI", 
    na.value = "lightgray"
  )

xoroplithis_xartis +
  geom_sf(aes(fill = Score)) + 
  scale_fill_viridis_c(
    option = "mako", 
    name = "βαθμός CPI", 
    na.value = "lightgray"
  )

xoroplithis_xartis +
  geom_sf(aes(fill = Score)) + 
  scale_fill_viridis_c(
    option = "turbo", 
    name = "βαθμός CPI", 
    na.value = "lightgray"
  )

kentriko_simio <- mean(xartis_cpi$Score, na.rm = TRUE)

xoroplithis_xartis +
  geom_sf(aes(fill = Score)) +
  
  scale_fill_gradient2(
    low = "red",    # Χαμηλά: Μπλε
    mid = "yellow", # Κέντρο: Κίτρινο
    high = "blue",  # Υψηλά: Κόκκινο
    midpoint = kentriko_simio, # Εδώ καθορίζεται το κεντρικό σημείο
    
    name = "βαθμός CPI",
    na.value = "lightgray"
  )

xromata <- c("red", "orange", "yellow", "lightgreen", "darkgreen")


tetartimoria <- quantile(xartis_cpi$Score, 
                      probs = c(0, 0.25, 0.50, 0.75, 1), 
                      na.rm = TRUE)

mikroteri_timi <- min(tetartimoria)
megaliteri_timi <- max(tetartimoria)

kanonikopoiimenes_times <- (tetartimoria - mikroteri_timi) / (megaliteri_timi - mikroteri_timi)

xoroplithis_xartis +
  geom_sf(aes(fill = Score)) +
  
  scale_fill_gradientn(
    colors = xromata, # Τα 5 χρώματα που ορίσαμε
    values = kanonikopoiimenes_times, # Οι 5 κανονικοποιημένες θέσεις (0 έως 1)
    
    name = "βαθμός CPI",
    na.value = "lightgray"
  )
```
