---
title: "Ιστόγραμμα"
author: "Κώστας Κούδας"
cache: TRUE
date: "`r Sys.Date()`"
format:
  html:
    toc: true
    number-sections: true
    fig-cap: true
---

```{r}
#| label = "setup",
#| include = FALSE
knitr::opts_chunk$set(echo = TRUE)
library(kableExtra)
```



Εδώ θα μελετήσουμε το προσδόκιμο ζωής στη Γη. Αντλήσαμε πληροφορίες από τον [OECD](https://data.oecd.org/healthstat/life-expectancy-at-birth.htm) για το προσδόκιμο ζωής σε κάθε χώρα. Τα δεδομένα αποθηκεύτηκαν σε αρχείο ονόματι LifeExpectancyBirth.csv, αφού πρώτα διαγράψαμε τις μεταβλητές της προηγούμενης ενότητας:

```{r}
rm(list = ls())
```

```{r}
#| echo = F,
#| results = "asis",
#| message = FALSE
LifeExpectancyBirth <- read.csv("LifeExpectancyBirth.csv")
knitr::kable(LifeExpectancyBirth) %>%
  kable_styling("striped", full_width = F) %>%
  scroll_box(width = "100%", height = "200px")
```

Αυτά εισήχθησαν στην R κατά τα γνωστά (βλ. [Εισαγωγή αρχείων από άλλα προγράμματα](pinakes.html#13_Εισαγωγή_αρχείων_από_άλλα_προγράμματα)) και κατόπιν από αυτά κρατήθηκε μόνο το τμήμα που αφορά το έτος 2018 και οι τιμές για άνδρες γυναίκες μόνο. Αυτό επιτυγχάνεται γράφοντας:

```{r}
ProsdZois18 <- 
  LifeExpectancyBirth[LifeExpectancyBirth$TIME==2018 & LifeExpectancyBirth$SUBJECT!="TOT", c("LOCATION","SUBJECT","Value")]
```

```{r}
#| echo = F,
#| results = "asis",
#| message = FALSE
knitr::kable(ProsdZois18) %>%
  kable_styling("striped", full_width = F) %>%
  scroll_box(width = "max-content", height = "200px")
```

Θα κατασκευάσουμε ιστογράμματα που να δείχνουν τη συχνότητα εμφανίσεων του κάθε προσδόκιμου ζωής στις χώρες του πλανήτη. Ορίζοντας:

```{r}
P_Z <- ProsdZois18$Value
```

και γράφοντας:

```{r}
hist(P_Z)
```

έχουμε άμεσα το ιστόγραμμά μας.

Τι δείχνει ένα ιστόγραμμα και ειδικότερα το συγκεκριμένο; Παρατηρούμε ότι οι τιμές της μεταβλητής `Value` του πίνακα `P_Z`, δηλαδή το προσδόκιμο ζωής κάθε χώρας, παίρνουν τιμές σε ένα συνεχές φάσμα. Ως εκ τούτου είναι απίθανο να βρούμε έστω και δύο χώρες με ακριβώς ίδιο προσδόκιμο ζωής. Όμως δεν θα είχε ιδιαίτερη αξία ένα ραβδόγραμμα που θα έδειχνε πως μία χώρα έχει προσδίκιμο ζωής τα 85,9 χρόνια, 2 άλλες τα 85,7, μία άλλη τα 85,6 κτλ. Έτσι δεν είναι; Θα ήταν πιο χρήσιμο το ύψος της κάθε μπάρας να δείχνει π.χ. πόσες χώρες έχουν προσδόκιμο ζωής 60-65 χρόνια, πόσες 65-70 χρόνια, πόσες 70-75 χρόνια κτλ. Ε, αυτό ακριβώς κάνει το ιστόγραμμα!

Σε αυτό μπορούμε να κάνουμε διάφορες επεμβάσεις, όπως πχ να προσθέσουμε χρώματα και ετικέτες γράφοντας:

```{r}
hist(P_Z, col="red", xlab="Hlikia thanatou", main="Prosdokimo zois")
```

οπότε έτσι το ιστόγραμμα χρωματίζεται κόκκινο, ο οριζόντιος άξονας ονοματίζεται Hlikia thanatou και όλο το ιστόγραμμα τιτλοφορείται με την ονομασία Prosdokimo zois.

Στην περίπτωση που θέλουμε ένα ιστόγραμμα σχετικών συχνοτήτων (βλ. [Συχνότητες](syxnotites.html)), τα πράγματα είναι λίγο διαφορετικά, οπότε πρώτα θ’ ασχοληθούμε με το **ιστόγραμμα πυκνότητας**. Αυτό είναι το ιστόγραμμα που είχαμε πριν, αλλά με τις μπάρες του συμπιεσμένες, κοντύτερες, ώστε το εμβαδόν της κάθε μπάρας να είναι όσο η σχετική συχνότητα της αντίστοιχης κλάσης, άρα και το συνολικό εμβαδόν του ιστογράμματος θα είναι 1 (δηλαδή 100%). Το εν λόγω ιστόγραμμα επιτυγχάνεται γράφοντας:

```{r}
hist(P_Z,freq=FALSE)
```

όπου, φυσικά, μπορούμε να βάλουμε πάλι επιλογές χρωμάτων, ετικέτες κτλ.

Το πλήθος από τις μπάρες και στα δύο ιστογράμματα μπορεί να αυξομειωθεί κατά το δοκούν «παίζοντας» με την παράμετρο `breaks=20`, δηλαδή γράφοντας:

```{r}
hist(P_Z,breaks=20)
```

Στην περίπτωση που θέλουμε να έχουμε κλάσεις άνισου πλάτους, τότε μπορούμε να γράψουμε πχ:

```{r}
hist(P_Z,breaks=c(60,75,85,90))
```

οπότε οι κλάσεις αυτομάτως είναι οι 60-75, 75-85 και 85-90.

Φυσικά, το πόσες και ποιες κλάσεις θα σχηματίσουμε εξαρτάται τόσο από το πλήθος των τιμών που θα ομαδοποιηθούν, όσο κι από τον ερευνητικό μας στόχο. Εν πάση περιπτώσει παρακάτω δίνουμε έναν ενδεικτικό τύπο:

```{r}
plithos_klaseon <- function(n) {
  cl <- 1+3.3*log10(n)
  cl
}
```

Έτσι, γράφοντας:

```{r}
l <- length(ProsdZois18$Value)
plithos_klaseon(l)
```

βρίσκουμε ότι το ιστόγραμμα θα έπρεπε να έχει περίπου `r round(plithos_klaseon(l))` κλάσεις. Το χωρίο αυτό, προφανώς, είναι μια νέα συνάρτηση `plithos_klaseon()`, την οποία χρησιμοποιούμε οποτεδήποτε θέλουμε, αρκεί, φυσικά, να την έχουμε ορίσει στον κώδικα που θα γράψουμε.

Πάμε τώρα να δούμε το ιστόγραμμα σχετικών συχνοτήτων που λέγαμε πριν. Καταρχάς θα πρέπει να επισημάνουμε τη διαφορά του από το ιστόγραμμα πυκνότητας.

-   Στο ιστόγραμμα σχετικών συχνοτήτων κάθε μπάρα έχει ύψος όσο η σχετική της συχνότητα, άρα και το άθροισμα των υψών θα είναι 1, δηλαδή 100%.

-   Στο ιστόγραμμα πυκνότητας κάθε μπάρα έχει εμβαδόν όσο η σχετική της συχνότητα, άρα και το άθροισμα των εμβαδών θα είναι 1, δηλαδή 100%.

Το ιστόγραμμα σχετικών συχνοτήτων, λοιπόν, μπορεί να γίνει χρησιμοποιώντας το πακέτο `lattice`. Κατά τα γνωστά:

```{r}
#| messge = F
if(!require(lattice)){
    install.packages("lattice")
    library(lattice)
}
```

Και μετά γράφουμε:

```{r}
histogram(P_Z)
```

Κι έτσι έχουμε το ιστόγραμμα σχετικών συχνοτήτων που επιθυμούσαμε.

Εναλλακτικά, αυτά μπορούν να γίνουν και με το πακέτο `ggplot2`, το οποίο επικαλούμαστε γράφοντας:

```{r}
#| message = F
if(!require(ggplot2)){
    install.packages("ggplot2")
    library(ggplot2)
}
```

Ακολούθως ονομάζουμε:

```{r}
PZ_hist <- ggplot(ProsdZois18, aes(x=Value))
```

οπότε ένα πρώτο βασικό ιστόγραμμα απόλυτων συχνοτήτων προκύπτει γράφοντας:

```{r}
#| message = F
PZ_hist + geom_histogram()
```

ενώ ένα ιστόγραμμα πυκνότητας προκύπτει γράφοντας:

```{r}
#| message = F
PZ_hist + geom_histogram(aes(y = after_stat(density)))
```

το οποίο μπορεί να εφοδιαστεί με μια καμπύλη πυκνότητας πιθανότητας γράφοντας:

```{r}
#| message = F
PZ_hist +
  geom_histogram(aes(y = after_stat(density))) +
  geom_density(linewidth = 1, alpha = 0.6, fill = "green")
```

όπου:

-   η παράμετρος `linewidth =` προσδιορίζει το πάχος της καμπύλης,

-   η `alpha =` προσδιορίζει την διαφάνεια του γεμίσματος και

-   η `fill =` το χρώμα.

Κι εδώ μπορούμε ν’ αυξομοιώσουμε το πλήθος των στηλών. Για παράδειγμα, γράφοντας:

```{r}
PZ_hist+geom_histogram(bins = 4)
```

Έτσι το ιστόγραμμα διαμερίζεται σε τέσσερις κλάσεις.

Το χρώμα μπορεί να αλλαχτεί επίσης γράφοντας:

```{r}
#| message = F
PZ_hist + geom_histogram(color = "red", fill = "green")
```

Αν θέλουμε η κάθε μπάρα να χωρίζεται σε δυο τμήματα, όπου το ένα να δείχνει το πλήθος των ανδρών και το άλλο το πλήθος των γυναικών που συμμετάσχουν σε αυτήν, τότε γράφουμε:

```{r}
#| message = F
PZ_hist + geom_histogram(aes(color = SUBJECT),  position = "identity")
```

Έτσι, οι τιμές της μεταβλητής Value διαμερίζονται σε δύο μέρη, ανάλογα με τις τιμές της μεταβλητής `SUBJECT`.

Στην περίπτωση που επιδιώκουμε ένα ιστόγραμμα ξεχωριστό για τους άνδρες κι ένα ξεχωριστό για τις γυναίκες, τα οποία όμως να συνυπάρχουν γράφουμε:

```{r}
#| message = F
PZ_hist + geom_histogram(aes(fill = SUBJECT), position = "identity", alpha = 0.2)
```

όπου η παράμετρος `alpha =` προσδιορίζει την διαφάνεια του κάθε ιστογράμματος.

Τα παραπάνω μπορούν να γίνουν και με ιστογράμματα σχετικών συχνοτήτων γράφοντας:

```{r}
#| message = F
PZ_hist +
  geom_histogram(aes(y = after_stat(density), color = SUBJECT), position = "identity") +
  geom_density(aes(color = SUBJECT))
```

ή γράφοντας:

```{r}
#| message = F
PZ_hist +
  geom_histogram(aes(y = stat(density), fill = SUBJECT), position = "identity",alpha = 0.6) +
  geom_density(aes(color = SUBJECT))
```

Συνολικά ο κώδικας αυτής της ανάρτησης είναι ο κάτωθι:

```{r}
#| eval = F
rm(list = ls())
ProsdZois18 <- 
  LifeExpectancyBirth[LifeExpectancyBirth$TIME==2018 & LifeExpectancyBirth$SUBJECT!="TOT", c("LOCATION","SUBJECT","Value")]
P_Z <- ProsdZois18$Value
hist(P_Z)
hist(P_Z, col="red", xlab="Hlikia thanatou", main="Prosdokimo zois")
hist(P_Z,freq=FALSE)
hist(P_Z,breaks=20)
hist(P_Z,breaks=c(60,75,85,90))
plithos_klaseon <- function(n) {
  cl <- 1+3.3*log10(n)
  cl
}
l <- length(ProsdZois18$Value)
plithos_klaseon(l)
if(!require(lattice)){
    install.packages("lattice")
    library(lattice)
}
histogram(P_Z)
if(!require(ggplot2)){
    install.packages("ggplot2")
    library(ggplot2)
}
PZ_hist <- ggplot(ProsdZois18, aes(x=Value))
PZ_hist + geom_histogram()
PZ_hist + geom_histogram(aes(y = after_stat(density)))
PZ_hist +
  geom_histogram(aes(y = after_stat(density))) +
  geom_density(linewidth = 1, alpha = 0.6, fill = "green")
PZ_hist+geom_histogram(bins = 4)
PZ_hist + geom_histogram(color = "red", fill = "green")
PZ_hist + geom_histogram(aes(color = SUBJECT),  position = "identity")
PZ_hist + geom_histogram(aes(fill = SUBJECT), position = "identity", alpha = 0.2)
PZ_hist +
  geom_histogram(aes(y = after_stat(density), color = SUBJECT), position = "identity") +
  geom_density(aes(color = SUBJECT))
PZ_hist +
  geom_histogram(aes(y = after_stat(density), fill = SUBJECT), position = "identity",alpha = 0.6) +
  geom_density(aes(color = SUBJECT))
```


