---
title: "Λογιστική απεικόνιση ως γεννήτρια τυχαίων αριθμών."
author: "Κώστας Κούδας"
cache: TRUE
date: "`r Sys.Date()`"
format:
  html:
    toc: true
    number-sections: true
    fig-cap: true
---

```{r}
#| label = "setup",
#| include = FALSE
knitr::opts_chunk$set(echo = TRUE)
library(kableExtra)
```

```{r}
#| echo = F
rm(list = ls())
```

# Ορισμός

Ως λογιστική απεικόνιση εννοούμε την ακολουθία $x_{n+1}=\lambda x_n(1-x_n)$. Λόγω του χαοτικού της χαρακτήρα για $\lambda=4$ έχει προταθεί η χρήση της ως γεννήτρια τυχαίων αριθμών. Στην παρούσα ενότητα θα εξετάσουμε τα πιθανοκρατικά χαρακτηριστικά της κατανομής των ψευδοτυχαίων αριθμών $\{x_1, x_2, x_3, x_4,\dots\}$.

```{r}
#| echo = FALSE
f <- function(lambda, a_0, n) {
  a <- numeric(n)
  a[1] <- a_0
  
  for (i in 2:n) {
    a[i] <- lambda * a[i-1] * (1 - a[i-1])
  }
  
  return(a)
}

```

Αρχικά ας δούμε κάποιους εξ αυτών.

```{r}
#| echo = FALSE
# Παράμετροι
lambda <- 4
n <- 1000
a_0_values <- round(seq(0.05, 0.95, by = 0.05),2)

# Δημιουργία ενός κενού dataframe
df <- data.frame(matrix(ncol = length(a_0_values), nrow = n))

# Εφαρμογή της συνάρτησης f για κάθε τιμή του a_0 και αποθήκευση στο dataframe
for (i in 1:length(a_0_values)) {
  df[, i] <- f(lambda, a_0_values[i], n)
}

# Ονομασία των στηλών με βάση τις τιμές του a_0
colnames(df) <- paste0("x_0=", a_0_values)

```

```{r}
#| echo = F,
#| results = "asis",
#| message = FALSE
knitr::kable(df) %>%
  kable_styling("striped", full_width = F) %>%
  scroll_box(width = "100%", height = "200px")
```

```{r}
#| echo = FALSE,
#| eval = FALSE
if(!require(xtable)){
  install.packages("xtable")
  library(xtable)
}
# Παράμετροι
lambda <- 4
n <- 1000
a_0_values <- round(seq(0.1, 0.9, by = 0.1),2)

# Δημιουργία ενός κενού dataframe
dflatex <- data.frame(matrix(ncol = length(a_0_values), nrow = n))

# Εφαρμογή της συνάρτησης f για κάθε τιμή του a_0 και αποθήκευση στο dataframe
for (i in 1:length(a_0_values)) {
  dflatex[, i] <- f(lambda, a_0_values[i], n)
}

# Ονομασία των στηλών με βάση τις τιμές του a_0
colnames(dflatex) <- paste0("x_1=", a_0_values)
xtable(head(dflatex))

```

# Από εδώ και κάτω το κείμενο είναι μόνο στο Latex

# Πώς κατανέμονται οι τιμές της λογιστικής απεικόνισης;

```{r}
#| echo = FALSE
par( mfrow= c(3,2) )
hist(f(4,0.01,1000), xlab="x_n", main="x_0=0.01")
hist(f(4,0.16,1000), xlab="x_n", main="x_0=0.16")
hist(f(4,0.26,1000), xlab="x_n", main="x_0=0.26")
hist(f(4,0.49,1000), xlab="x_n", main="x_0=0.49")
hist(f(4,0.74,1000), xlab="x_n", main="x_0=0.74")
hist(f(4,0.99,1000), xlab="x_n", main="x_0=0.99")
```

```{r}
#| echo = FALSE,
#| message = FALSE
# Φόρτωση των απαραίτητων βιβλιοθηκών
if(!require(ggplot2)){
  install.packages("ggplot2")
  library(ggplot2)
}
if(!require(tidyr)){
  install.packages("tidyr")
  library(tidyr)
}

# Αφαίρεση της 5ης και 15ης στήλης
df2 <- df[, -c(5, 10, 15)]

# Μετατροπή του df2 σε long format
df_long <- pivot_longer(df2, cols = everything(), names_to = "αρχική_τιμή", values_to = "value")

# Δημιουργία του density plot
ggplot(df_long, aes(x = value, fill = αρχική_τιμή, color = αρχική_τιμή)) +
  geom_density(alpha = 0) +
  theme_minimal() +
  labs(title = "Καμπύλες πυκνότητας για τις διάφορες αρχικές τιμές", x = "x_n", y = "Density")

```

```{r}
#| echo = FALSE
set.seed(1)
runif(1)
runif(1)
```

```{r}
#| echo = FALSE
set.seed(1)
ks.test(f(4, runif(1), 1000), f(4, runif(1), 1000))
```

```{r}
#| echo = FALSE
f(4, 0.2655087, 10)
```

```{r}
#| echo = FALSE
f(4, 0.3721239, 10)
```

```{r}
#| echo = FALSE,
#| message = FALSE,
#| warning = FALSE
# library
if(!require(latticeExtra)){
  install.packages("latticeExtra")
  library(latticeExtra)
}

# Πλήθος στοιχείων από κάθε λίστα xn
nn <- 1000
# Πλήθος διαφορετικών αρχικών τιμών
m <- 20
ax <- 1/(m*pi)
bx <- 1-1/(m*exp(1))
hx <- (bx-ax)/m
ay <- 1/(m*exp(1))
by <- 1-1/(m*pi)
hy <- (by-ay)/m
x = seq(ax, bx, hx)
y = seq(ay, by, hy)
data <- expand.grid(x = x, y = y)

#data <- data.frame(x = seq(ax, bx, hx), y = seq(ay, by, hy)) 
for (i in 1:(length(data$x))) {
  data$z[i] <- ks.test(f(4,data$x[i],nn),f(4,data$y[i],nn))$p.value
}

if(!require(viridisLite)){
  install.packages("viridisLite")
  library(viridisLite)
}

coul <- viridis(500)
# showing data points on the same color scale 
levelplot(z ~ x * y, data, panel = panel.levelplot.points, cex =  1.2, col.regions = coul) + 
    layer_(panel.2dsmoother(..., n = 300))
```



```{r}
#| echo = FALSE,
#| message = FALSE,
#| warning = FALSE
if(!require(plotly)){
  install.packages("plotly")
  library(plotly)
}

# Πλήθος στοιχείων από κάθε λίστα xn
nn <- 1000
# Πλήθος διαφορετικών αρχικών τιμών
m <- 50
ax <- 1/(m*pi)
bx <- 1-1/(m*exp(1))
hx <- (bx-ax)/m
ay <- 1/(m*exp(1))
by <- 1-1/(m*pi)
hy <- (by-ay)/m
x = seq(ax, bx, hx)
y = seq(ay, by, hy)
data <- expand.grid(x = x, y = y)

# Υπολογισμός χρωμάτων για κάθε σημείο
colors <- sapply(1:nrow(data), function(i) {
  x_val <- data$x[i]
  y_val <- data$y[i]
  
  # Εκτέλεση του ελέγχου Kolmogorov-Smirnov
  p_value <- ks.test(f(4, x_val, nn), f(4, y_val, nn))$p.value
  
  # Ανάλογος χρωματισμός
  if (p_value >= 0.1) {
    return("green")
  } else {
    return("red")
  }
})

# Δημιουργία του scatterplot με το plotly
plot_ly(data, x = ~x, y = ~y, type = 'scatter', mode = 'markers',
        marker = list(color = colors)) %>%
  layout(title = "Scatterplot με βάση τον έλεγχο Kolmogorov-Smirnov",
         xaxis = list(title = "x"),
         yaxis = list(title = "y"))

```


```{r}
#| echo = FALSE,
#| message = FALSE,
#| warning = FALSE
# Αρχική προετοιμασία δεδομένων
nn <- 1000
m <- 51
ax <- 1/(m*exp(1))
bx <- 1-1/(m*pi)
hx <- (bx-ax)/m
ay <- 1/(m*pi)
by <- 1-1/(m*exp(1))
hy <- (by-ay)/m
x <- seq(ax, bx, hx)
y <- seq(ay, by, hy)
data <- expand.grid(x = x, y = y)

# Διαγραφή γραμμών που πληρούν την προϋπόθεση
rows_to_delete <- sapply(1:nrow(data), function(i) {
  ks.test(f(4, data$x[i], nn), f(4, data$y[i], nn))$p.value < 0.1
})
data_cleaned <- data[!rows_to_delete, ]

ggplot(data_cleaned, aes(x = x, y = y)) +
  stat_density_2d(geom = "raster", aes(fill = after_stat(density)), contour = FALSE) +
  labs(title = "2D Histogram", x = "X-axis", y = "Y-axis") +
  theme_minimal()

```

# Περί ποιας κατανομής πρόκειται;

```{r}
#| echo = FALSE
set.seed(1)
runif(1)
```

```{r}
#| echo = FALSE,
#| message = FALSE
if(!require(fitdistrplus)){
    install.packages("fitdistrplus")
    library(fitdistrplus)
}
descdist(f(4,0.2655087,100), discrete = FALSE, boot = 200)
```

```{r}
#| echo = FALSE,
#| message = FALSE
if(!require(car)){
    install.packages("car")
    library(car)
}
qqPlot(f(4,0.2655087,10000), distribution = "unif")
```



```{r}
#| echo = FALSE
ks.test(f(4, 0.2655087, 1000), "punif")
```

```{r}
#| echo = FALSE
graf_symmetrias <-  function(x)  {
  n = length(x)
  n2 = n %/% 2
  sx = sort(x)
  mx = median(x)
  plot(mx - sx[1:n2], rev(sx)[1:n2] - mx,
       xlab = "Distance Below Median",
       ylab = "Distance Above Median")
  abline(a = 0, b = 1, lty = "dotted")
}
graf_symmetrias(f(4, 0.2655087, 1000))
```


```{r}

# Creating the Sequence
gfg = seq(0,1, by=0.01)
 
# Case 3
plot(gfg, dbeta(gfg, 0.424975,0.480757), xlab = "X",
     ylab = "Beta Density", type = "l",
     col = "Red")
```


```{r}
generate_arcsine <- function(n) {
  rbeta(n, shape1 = 0.5, shape2 = 0.5)
}

# Παράδειγμα χρήσης με n = 1000
set.seed(123) # Για αναπαραγωγιμότητα
samples <- generate_arcsine(1000)

# Εμφάνιση ενός histogram των δειγμάτων
hist(samples, probability = TRUE, breaks = 50, 
     main = "Δείγματα από την κατανομή Arcsine",
     xlab = "Τιμές", ylab = "Πυκνότητα")
curve(1 / (pi * sqrt(x * (1 - x))), from = 0, to = 1, col = "red", lwd = 2, add = TRUE)
```

# Έλεγχος 0-1 για το χάος

```{r}
#| eval = FALSE
if(!require(Chaos01)){
  install.packages("Chaos01")
  library(Chaos01)
}
```

```{r}
#| eval = FALSE
elegxos01 <- function(values){
  res2 <- testChaos01(values, out = TRUE)
  K <- median(getVal(res2, vars = "Kc"))
  K
}
```

```{r}
#| eval = FALSE
vec.x <- gen.logistic(mu = 3.55, iter = 2000)
elegxos01(vec.x)
```

```{r}
#| eval = FALSE
generate_logistic_lists <- function(start_mu = 3.55, end_mu = 4, step = 0.001, iter = 2000) {
  # Δημιουργία της ακολουθίας των τιμών του mu
  mu_values <- seq(start_mu, end_mu, by = step)
  
  # Δημιουργία της λίστας που θα περιέχει τις λίστες από τη gen.logistic
  logistic_lists <- lapply(mu_values, function(mu) {
    gen.logistic(mu = mu, iter = iter)
  })
  
  return(logistic_lists)
}

# Παράδειγμα κλήσης της συνάρτησης
result_lists <- generate_logistic_lists(start_mu = 3.5, end_mu = 4, step = 0.001, iter = 2000)
```

```{r}
#| eval = FALSE
# Εφαρμογή της MyFunc() σε κάθε λίστα της result_lists
new_list <- as.numeric(lapply(result_lists, elegxos01))
```

```{r}
#| eval = FALSE
vList <- seq(3.5, 4, by = 0.001)
plot(vList,new_list,type = "l", xlab = "λ", 
        ylab = "K")
```

