---
title: "Περιγραφή μεταβάσεων"
author: "Κώστας Κούδας"
cache: TRUE
date: "`r Sys.Date()`"
format:
  html:
    toc: true
    number-sections: true
    fig-cap: true
---

```{r}
#| label = "setup",
#| include = FALSE
knitr::opts_chunk$set(echo = TRUE)
library(kableExtra)
```

```{r}
#| echo = F
rm(list = ls())
```

# Πίνακας μετάβασης

Στο [Social Mobility in Britain](https://www.routledge.com/Social-Mobility-in-Britain/Glass/p/book/9780415868396) εκτιμάται η πιθανότητα να έχει ένας γιος διαφορετική κοινωνική τάξη από αυτή που είχε ο πατέρας του στην Αγγλία και την Ουαλία του 1949. Ο Glass παρουσιάζει 7 κοινωνικές τάξεις:

|                                                   |                 |
|:-------------------------------------------------:|:---------------:|
|                     **Τάξη**                      | **Συμβολισμός** |
|   Επαγγελματίες και ανώτερα διοικητικά στελέχη    |      `EA`       |
|           Μάνατζερ και ανώτερα στελέχη            |      `MA`       |
|   Προϊστάμενοι ανώτερου επιπέδου μη χειρώνακτες   |      `PA`       |
| Προϊστάμενοι χαμηλότερου επιπέδου μη χειρώνακτες  |      `PH`       |
| Ειδικευμένοι χειρώνακτες και απλοί μη χειρώνακτες |      `EH`       |
|            Ημιειδικευμένοι χειρώνακτες            |      `IH`       |
|             Ανειδίκευτοι χειρόνακτες              |      `AH`       |

Μπορούμε να θεωρήσουμε ότι δεδομένης της κοινωνικής τάξης του πατέρα υπάρχουν διάφορα πιθανά ενδεχομενα για την κοινωνική τάξη του γιου. Άλλα περισσότερο κι άλλα λιγότερο πιθανά, αναλόγως με την κοινωνική τάξη που ο γιός βρήκε μπροστά του όταν γενίθηκε. Μπορούμε να θεωρήσουμε πως ναι μεν η κοινωνική τάξη του γιου καθορίζεται σ' ένα βαθμό από την κοινωνική τάξη του πατέρα, αλλά δεν παίζει ρόλο η κοινωνική τάξη του παππού, του προπάππου ή και παλαιότερων γενεών. <mark>Όταν η πιθανότητα μιας κατάστασης</mark> (κοινωνική τάξη γιου) <mark>καθορίζεται μόνο από την αμέσως προηγούμενη κατάσταση</mark> (κοινωνική τάξη πατέρα) <mark>κι όχι από πιο παλιές καταστάσεις</mark> (κοινωνική τάξη παππού, προπάππου κ.τ.λ.)<mark>, τότε λέμε ότι οι καταστάσεις αυτές έχουν τη **μαρκοβιανή ιδιότητα** και σχηματίζουν στην πορεία του χρόνου μια **μαρκοβιανή αλυσίδα**</mark>

Τις πιθανότητες μετάβασης από τη μία κατάσταση στην άλλη τις παρουσιάζουμε με τον λεγόμενο **πίνακα μετάβασης**. Εν προκειμένω, ο πίνακας που δίνει τις πιθανότητες μετάβασης ενός γιου από την κοινωνική τάξη του πατέρα είναι ο κάτωθι. Η κατακόρυφες ενδείξεις παρουσιάζουν την κοινωνική τάξη του πατέρα και οι οριζόντιες του γιού.

```{r}
#| echo = F
EA <- c(0.388, 0.107, 0.035, 0.021, 0.009, 0.000, 0.000)
MA <- c(0.146, 0.267, 0.101, 0.039, 0.024, 0.013, 0.008)
PA <- c(0.202, 0.227, 0.188, 0.112, 0.075, 0.041, 0.036)
PH <- c(0.062, 0.120, 0.191, 0.212, 0.123, 0.088, 0.083)
EH <- c(0.140, 0.206, 0.357, 0.430, 0.473, 0.391, 0.364)
IH <- c(0.047, 0.053, 0.067, 0.124, 0.171, 0.312, 0.235)
AH <- c(0.015, 0.020, 0.061, 0.062, 0.125, 0.155, 0.274)
pin_met <- data.frame(EA, MA, PA, PH, EH, IH, AH)
rownames(pin_met) <- colnames(pin_met)
```

```{r}
#| echo = F
pin_met
```

Έτσι, αν ο πατέρας ήταν μάνατζερ ή ανώτερο στέλεχος (`MA`), τότε ο γιος θα ήταν ειδικευμένος χειρώνακτας ή απλός μη χειρώνακτας (`EH`) με πιθανότητα 0.206. Αν συνέβαινε το ανάποδο, δηλαδή ο πατέρας ήταν ειδικευμένος χειρώνακτας ή απλός μη χειρώνακτας (`EH`), τότε ο γιος θα μπορούσε να είναι μάνατζερ ή ανώτερο στέλεχος (`MA`) με πιθανότητα πολύ μικρότερη, δηλαδή 0.024.

Για να φτιάξουμε τον παραπάνω πίνακα χρησιμοποιήσαμε τον κάτωθι κώδικα. Η εντολή `rownames(pin_met) <- colnames(pin_met)` ήταν για να δώσει τα ονόματα των στηλών στις γραμμές.

```{r}
#| eval = F
EA <- c(0.388, 0.107, 0.035, 0.021, 0.009, 0.000, 0.000)
MA <- c(0.146, 0.267, 0.101, 0.039, 0.024, 0.013, 0.008)
PA <- c(0.202, 0.227, 0.188, 0.112, 0.075, 0.041, 0.036)
PH <- c(0.062, 0.120, 0.191, 0.212, 0.123, 0.088, 0.083)
EH <- c(0.140, 0.206, 0.357, 0.430, 0.473, 0.391, 0.364)
IH <- c(0.047, 0.053, 0.067, 0.124, 0.171, 0.312, 0.235)
AH <- c(0.015, 0.020, 0.061, 0.062, 0.125, 0.155, 0.274)
pin_met <- data.frame(EA, MA, PA, PH, EH, IH, AH)
rownames(pin_met) <- colnames(pin_met)
```

Μπορούμε να χρησιμοποιήσουμε το πακέτο corrplot για να κάνουμε λίγο ομορφότερο και πιο κατατοπιστικό τον πίνακά μας:

```{r}
#| message = F
if(!require(corrplot)){
    install.packages("corrplot")
    library(corrplot)
}
```

Ακολούθως ορίζουμε τη συνάρτηση `pinakas_metabasis()`, στην οποία θα εισάγουμε τον παραπάνω πίνακα:

```{r}
pinakas_metabasis <- function(dedomena, arxi = NULL, telos = NULL) {
  dedomenaM <- as.matrix(dedomena)
  eyros <- c(arxi, telos)
  corrplot(dedomenaM, is.corr = FALSE, method="color", col.lim = eyros, addCoef.col = 'black')
}
```

Ακολούθως, γράφουμε:

```{r}
pinakas_metabasis(pin_met)
```

Έτσι προκύπτει ο ίδιος πίνακας μετάβασης που είχαμε πριν, απλά οι τιμές έχουν χρωματιστεί, για να διακρίνονται ευκολότερα οι διαφορές τους.

Έτσι πλέον βλέπουμε εύκολα ότι είναι δυσκολότερο για ένα παιδί ενός πατέρα κατώτερης κοινωνικής τάξης, να μπορέσει να ανέλθει σε μία ανώτερη. Συνήθως είτε θα παραμείνει εκεί που ήταν ο πατέρας του ή θα πέσει χαμηλότερα.

Κάποιος μπορεί να δυσαρεστηθεί από το άκομψο άνω φράγμα 0.47. Ίσως να ήταν ομορφότερο να είναι το 0.5. Στην περίπτωση που επιθυμούμε κάτι τέτοιο, μπορούμε να συμπληρώσουμε στη συνάρτηση `pinakas_metabasis()` τα όρια στα οποία θα βρίσκονται οι χρωματισμοί μας. Επειδή εδώ οι πιθανότητες αρχίζουν από το 0, βάλαμε και αυτό για αρχή.

```{r}
pinakas_metabasis(pin_met, 0, 0.5)
```

Βλέπουμε λοιπόν ότι τα όρια των χρωμάτων κειμένονται από 0 έως 0.5, όπως επιθυμούσαμε.

# Διάγραμμα μετάβασης

Πέραν από τον πίνακα μετάβασης, μπορούμε να βρούμε κι έναν εποπτικά ευκρινέστερο τρόπο να παρουσιάζουμε τις μεταβάσεις. Αυτός είναι το **διάγραμμα μετάβασης**. Για να το φτιάξουμε χρειαζόμαστε τα πακέτα `igraph` και `markovchain`.

```{r}
#| message = F
if(!require(igraph)){
    install.packages("igraph")
    library(igraph)
}

if(!require(markovchain)){
    install.packages("markovchain")
    library(markovchain)
}
```

Χρησιμοποιώντας δεδομένα από [εδώ](https://journals.sagepub.com/doi/10.1177/000271625429400178) φτιάχνουμε έναν πιολακωνικό πίνακα μετάβασης.

```{r}
MX <- c(0.594, 0.211, 0.252)
XR <- c(0.396, 0.782, 0.641)
KT <- c(0.009, 0.007, 0.108)
pin_met2 <- data.frame(MX, XR, KT)
rownames(pin_met2) <- colnames(pin_met2)
pin_met2
```

Όπου:

|      Τάξη      | Συμβολισμός |
|:--------------:|:-----------:|
| Μη χειρώνακτες |    `MX`     |
|  Χειρώνακτες   |    `XR`     |
|   Κτηματίες    |    `KT`     |

Για το διάγραμμα μετάβασης θα χρησιμοποιήσουμε τη συνάρτηση `diagramma_metabasis`, την οποία ορίζουμε παρακάτω.

```{r}
diagramma_metabasis <- function(dedomena) {
  dedomena2 <- dedomena/rowSums(dedomena)
  graph <- graph_from_adjacency_matrix(as.matrix(dedomena2), mode = "directed", weighted = TRUE)
# Σχεδίαση του γράφου με καμπυλόγραμμα βέλη και ετικέτες
plot_result <- plot(graph, layout = layout.circle(graph), edge.curved = 0.3, arrow.size = 0.5,
                    edge.label = round(edge_attr(graph, "weight"), 3),
                    edge.label.pos = 0.5, edge.label.dist = 0.2)
}
```

Εισάγουμε σε αυτήν ως όρισμα τον πίνακα μετάβασής μας κι έχουμε το διάγραμμα μετάβασης.

```{r}
diagramma_metabasis(pin_met2)
```

Η δυνατότητα μετάβασης από μια κατάσταση σε μία άλλη απεικονίζεται με ένα βέλος που ξεκινάει από τη μία και καταλήγει στην άλλη. Η πιθανότητα της μετάβασης αυτής είναι ο αριθμός που αναγράφεται πάνω στο βελάκι.

Στο σημείο αυτό θα πρέπει να πούμε πως επιλέχθηκε μια πιο σύντομη εκδοχή του `pin_met`, διότι, όπως φαίνεται ακολούθως, το διάγραμμα μετάβασης του `pin_met` είναι χαοτικό. Το παρουσιάζουμε μόνο και μόνο για να κόψουμε την ορμή του αναγνώστη που θα βιαστεί να πετάξει στα σκουπίδια τον πίνακα μετάβασης για χάρη του διαγράμματος μετάβασης. Βλέπουμε τελικά ότι ορισμένες φορές ένας πίνακας μετάβασης μπορεί και να είναι ευκρινέστερος ενός διαγράμματος μετάβασης.

```{r}
diagramma_metabasis(pin_met)
```

Συνολικά ο κώδικάς μας είχε ως εξής:

```{r}
#| eval = F
EA <- c(0.388, 0.107, 0.035, 0.021, 0.009, 0.000, 0.000)
MA <- c(0.146, 0.267, 0.101, 0.039, 0.024, 0.013, 0.008)
PA <- c(0.202, 0.227, 0.188, 0.112, 0.075, 0.041, 0.036)
PH <- c(0.062, 0.120, 0.191, 0.212, 0.123, 0.088, 0.083)
EH <- c(0.140, 0.206, 0.357, 0.430, 0.473, 0.391, 0.364)
IH <- c(0.047, 0.053, 0.067, 0.124, 0.171, 0.312, 0.235)
AH <- c(0.015, 0.020, 0.061, 0.062, 0.125, 0.155, 0.274)
pin_met <- data.frame(EA, MA, PA, PH, EH, IH, AH)
rownames(pin_met) <- colnames(pin_met)
if(!require(corrplot)){
    install.packages("corrplot")
    library(corrplot)
}
pinakas_metabasis <- function(dedomena, arxi = NULL, telos = NULL) {
  dedomenaM <- as.matrix(dedomena)
  eyros <- c(arxi, telos)
  corrplot(dedomenaM, is.corr = FALSE, method="color", col.lim = eyros, addCoef.col = 'black')
}
pinakas_metabasis(pin_met)
pinakas_metabasis(pin_met, 0, 0.5)
if(!require(igraph)){
    install.packages("igraph")
    library(igraph)
}

if(!require(markovchain)){
    install.packages("markovchain")
    library(markovchain)
}
MX <- c(0.594, 0.211, 0.252)
XR <- c(0.396, 0.782, 0.641)
KT <- c(0.009, 0.007, 0.108)
pin_met2 <- data.frame(MX, XR, KT)
rownames(pin_met2) <- colnames(pin_met2)
pin_met2
diagramma_metabasis <- function(dedomena) {
  dedomena2 <- dedomena/rowSums(dedomena)
  graph <- graph_from_adjacency_matrix(as.matrix(dedomena2), mode = "directed", weighted = TRUE)
# Σχεδίαση του γράφου με καμπυλόγραμμα βέλη και ετικέτες
plot_result <- plot(graph, layout = layout.circle(graph), edge.curved = 0.3, arrow.size = 0.5,
                    edge.label = round(edge_attr(graph, "weight"), 3),
                    edge.label.pos = 0.5, edge.label.dist = 0.2)
}
diagramma_metabasis(pin_met2)
diagramma_metabasis(pin_met)
```
