---
title: "Μεταβάσεις σε περισσότερα βήματα"
author: "Κώστας Κούδας"
cache: TRUE
date: "`r Sys.Date()`"
format:
  html:
    toc: true
    number-sections: true
    fig-cap: true
---

```{r}
#| label = "setup",
#| include = FALSE
knitr::opts_chunk$set(echo = TRUE)
library(kableExtra)
```

```{r}
#| echo = F
rm(list = ls())
```

Ας επανέλθουμε στη μελέτη των μεταβάσεων από την κοινωνική τάξη του πατέρα στην κοινωνική τάξη του γιου που μελετήσαμε [αλλού](metabMarkov.html).

```{r}
EA <- c(0.388, 0.107, 0.035, 0.021, 0.009, 0.000, 0.000)
MA <- c(0.146, 0.267, 0.101, 0.039, 0.024, 0.013, 0.008)
PA <- c(0.202, 0.227, 0.188, 0.112, 0.075, 0.041, 0.036)
PH <- c(0.062, 0.120, 0.191, 0.212, 0.123, 0.088, 0.083)
EH <- c(0.140, 0.206, 0.357, 0.430, 0.473, 0.391, 0.364)
IH <- c(0.047, 0.053, 0.067, 0.124, 0.171, 0.312, 0.235)
AH <- c(0.015, 0.020, 0.061, 0.062, 0.125, 0.155, 0.274)
pin_met <- data.frame(EA, MA, PA, PH, EH, IH, AH)
rownames(pin_met) <- colnames(pin_met)
pin_met
```

Τι γίνεται αν μας ενδιαφέρει η πιθανότητα να είναι ο εγγονός μιας τάδε κοινωνικής τάξης, δεδομένου ότι ο παππούς του ήταν μιας δείνα κοινωνικής τάξης; Στο ερώτημα αυτό θα μας βοηθήσει η συνάρτηση `pinakas_metabasisΒ()` μέσα στην οποία θα εκχωρήσουμε τα δεδομένα μας, αλλά και το πλήθος των βημάτων. Έτσι, αν ενδιαφερόμαστε για την πιθανότητα ο παππούς να ήταν μάνατζερ ή ανώτερο στέλεχος (`MA`), αλλά ο εγγονός να προέκυψε ειδικευμένος χειρώνακτος ή απλός μη χειρώνακτας (`EH`), τότε θέλουμε να κάνουμε δύο βήματα: ένα από τον παππού στον πατέρα, κι ένα από τον πατέρα στον γιο.

Η συνάρτηση αυτή για να φτιαχτεί απαιτεί το πακέτο `expm`, πέραν του πακέτου `corrplot`, οπότε γράφουμε αρχικά:

```{r}
#| message = F
if(!require(corrplot)){
    install.packages("corrplot")
    library(corrplot)
}
if(!require(expm)){
    install.packages("expm")
    library(expm)
}
```

Και ακολούθως ορίζουμε την `pinakas_metabasisΒ()`:

```{r}
pinakas_metabasisΒ <- function(dedomena, bima, arxi = NULL, telos = NULL) {
  dedomenaM <- as.matrix(dedomena)
  dedomenaM <- dedomenaM%^%bima
  eyros <- c(arxi, telos)
  corrplot(dedomenaM, is.corr = FALSE, method="color", col.lim = eyros, addCoef.col = 'black')
}
```

Οπότε γράφουμε:

```{r}
pinakas_metabasisΒ(pin_met, 2)
```

Έτσι έχουμε τον πίνακα μετάβασης από τη γενιά του παππού στη γενιά του εγγονού.

Βλέπουμε πλέον ότι, αν ο παππούς ήταν μάνατζερ ή ανώτερο στέλεχος (`MA`), τότε ο εγγονός θα ήταν ειδικευμένος χειρώνακτας ή απλός μη χειρώνακτας (`EH`) με πιθανότητα 0.33. Αν συνέβαινε το ανάποδο, δηλαδή ο παππούς ήταν ειδικευμένος χειρώνακτας ή απλός μη χειρώνακτας (`EH`), τότε ο εγγονός θα μπορούσε να είναι μάνατζερ ή ανώτερο στέλεχος (`MA`) με πιθανότητα πολύ μικρότερη, δηλαδή 0.03.

Και πάλι τα χρωματικά όρια μπορούμε να τα προσδιορίσουμε βάσει της αρεσκείας μας. Εδώ θα τα βάλουμε πάλι μεταξύ του 0 και του 0.5, ώστε να μην είναι πλέον μεταξύ του 0.01 και του 0.42.

```{r}
pinakas_metabasisΒ(pin_met, 2, 0, 0.5)
```

Συνολικά γράψαμε τον κώδικα:


```{r}
#| eval = F
EA <- c(0.388, 0.107, 0.035, 0.021, 0.009, 0.000, 0.000)
MA <- c(0.146, 0.267, 0.101, 0.039, 0.024, 0.013, 0.008)
PA <- c(0.202, 0.227, 0.188, 0.112, 0.075, 0.041, 0.036)
PH <- c(0.062, 0.120, 0.191, 0.212, 0.123, 0.088, 0.083)
EH <- c(0.140, 0.206, 0.357, 0.430, 0.473, 0.391, 0.364)
IH <- c(0.047, 0.053, 0.067, 0.124, 0.171, 0.312, 0.235)
AH <- c(0.015, 0.020, 0.061, 0.062, 0.125, 0.155, 0.274)
pin_met <- data.frame(EA, MA, PA, PH, EH, IH, AH)
rownames(pin_met) <- colnames(pin_met)
pin_met
if(!require(corrplot)){
    install.packages("corrplot")
    library(corrplot)
}
if(!require(expm)){
    install.packages("expm")
    library(expm)
}
pinakas_metabasisΒ <- function(dedomena, bima, arxi = NULL, telos = NULL) {
  dedomenaM <- as.matrix(dedomena)
  dedomenaM <- dedomenaM%^%bima
  eyros <- c(arxi, telos)
  corrplot(dedomenaM, is.corr = FALSE, method="color", col.lim = eyros, addCoef.col = 'black')
}
pinakas_metabasisΒ(pin_met, 2)
pinakas_metabasisΒ(pin_met, 2, 0, 0.5)
```
