---
title: "Μέτρα ασυμμετρίας"
author: "Κώστας Κούδας"
cache: TRUE
date: "`r Sys.Date()`"
format:
  html:
    toc: true
    number-sections: true
    fig-cap: true
---

```{r}
#| label = "setup",
#| include = FALSE
knitr::opts_chunk$set(echo = TRUE)
library(kableExtra)
```

# Συντελεστής γραμμικής συσχέτισης Pearson

Στο κεφάλαιο αυτό θα εξετάσουμε τρόπους με τους οποίους μπορούμε να εξετάσουμε την συσχέτιση δύο μεταβλητών. Θα εξετάσουμε αν υπάρχει σχέση ανάμεσα στον δείκτη γονιμότητας και στον πλούτο μιας χώρας. Προς τούτο αντλήσαμε [δεδομένα από τον OECD για τον δείκτη γονιμότητας](https://data.oecd.org/pop/fertility-rates.htm#indicator-chart) και το [μέσο μισθό](https://data.oecd.org/earnwage/average-wages.htm#indicator-chart) κάθε χώρας τα οποία αποθηκεύσαμε στα αρχεία FertilityRate.csv και MesosMisthos.csv αντίστοιχα, αφού πρώτα διαγράψαμε τις μεταβλητές της προηγούμενης ενότητας:

```{r}
rm(list = ls())
```

-   FertilityRate.csv


```{r}
#| echo = F,
#| results = "asis",
#| message = FALSE
FertilityRate <- read.csv("FertilityRate.csv")
knitr::kable(FertilityRate) %>%
  kable_styling("striped", full_width = F) %>%
  scroll_box(width = "100%", height = "200px")
```

-   MesosMisthos.csv

```{r}
#| echo = F,
#| results = "asis",
#| message = FALSE
MesosMisthos <- read.csv("MesosMisthos.csv")
knitr::kable(MesosMisthos) %>%
  kable_styling("striped", full_width = F) %>%
  scroll_box(width = "100%", height = "200px")
```

Για να μπουν σε αντιστοιχία τα δεδομένα συγχωνεύουμε αρχικά τους δύο πίνακες με βάση την χώρα και το έτος (βλ. υποενότητα «Συγχώνευση πινάκων δίπλα-δίπλα» της ενότητας [Προσθήκη στοιχείων σε πίνακα](pinakes.html#3_Προσθήκη_στοιχείων_σε_πίνακα)):

```{r}
EisodNeoi <- merge(x=MesosMisthos,y=FertilityRate,by=c("LOCATION","TIME"))
```

```{r}
#| echo = F,
#| results = "asis",
#| message = FALSE
knitr::kable(EisodNeoi) %>%
  kable_styling("striped", full_width = F) %>%
  scroll_box(width = "100%", height = "200px")
```

Ακολούθως ονοματίζουμε τις μεταβλητές που μας ενδιαφέρουν, ώστε να είναι ευκολότερη η επίκλησή τους:

```{r}
eisodima <- EisodNeoi$Value.x
neoi <- EisodNeoi$Value.y
```

Σε πρώτη φάση θα εξετάσουμε αν υπάρχει γραμμική συσχέτιση μεταξύ τους. Γιατί όμως γραμμική συσχέτιση; Όταν δύο μεγέθη συσχετίζονται γραμμικά, τότε σημαίνει ότι έχουν μια πολύ στενή σχέση. Το πόσο μεγάλη είναι αυτή η συσχέτιση γίνεται φανερό παρατηρώντας ότι στα γραμμικώς συσχετισμένα μεγέθη μπορούμε ν’ αλλάξουμε κατάλληλα τη μονάδα μέτρησης στο ένα για να ταυτίζεται με τις τιμές στο άλλο. Με άλλα λόγια, θα μπορούσαμε να πούμε ότι τα γραμμικώς συσχετισμένα μεγέθη μετράνε το ίδιο πράγμα με άλλες μονάδες μέτρησης, όπως πχ οι βαθμοί Κέλβιν και Κελσίου μετράνε τη θερμοκρασία.

Φυσικά, εδώ θα ήταν εξωφρενική τύχη να είχαν οι δύο αυτές μεταβλητές απόλυτη γραμμική συσχέτιση. Αν θα έχουν κάποια γραμμική συσχέτιση αυτή θα είναι στο περίπου. Ένας δείκτης του μεγέθους της γραμμικής συσχέτισης είναι ο συντελεστής γραμμικής συσχέτισης του Pearson.

–   <mark>Όσο εγγύτερα είναι ο συντελεστής γραμμικής συσχέτισης του Pearson στο 1, τόσο περισσότερο οι δύο μεταβλητές έχουν θετική γραμμική συσχέτιση, δηλαδή η αύξηση της μίας συνεπάγεται παρόμοια αύξηση και της άλλης.</mark>

–   <mark>Όσο εγγύτερα είναι ο συντελεστής γραμμικής συσχέτισης του Pearson στο -1, τόσο περισσότερο οι δύο μεταβλητές έχουν αρνητική γραμμική συσχέτιση, δηλαδή η αύξηση της μίας συνεπάγεται παρόμοια μείωση της άλλης.</mark>

Γενικότερα (βλ. [εδώ](https://pubmed.ncbi.nlm.nih.gov/30191186/)):

-   Αν ο συντελεστής γραμμικής συσχέτισης του Pearson είναι ±1, τότε υπάρχει τέλεια γραμμική συσχέτιση.

-   Αν ο συντελεστής γραμμικής συσχέτισης του Pearson είναι ±0.9 ή ±0.8 ή ±0.7, τότε υπάρχει πολύ ισχυρή γραμμική συσχέτιση.

-   Αν ο συντελεστής γραμμικής συσχέτισης του Pearson είναι ±0.6 ή ±0.5 ή ±0.4, τότε υπάρχει ισχυρή γραμμική συσχέτιση.

-   Αν ο συντελεστής γραμμικής συσχέτισης του Pearson είναι ±0.3, τότε υπάρχει μέτρια γραμμική συσχέτιση.

-   Αν ο συντελεστής γραμμικής συσχέτισης του Pearson είναι ±0.2, τότε υπάρχει ασθενής γραμμική συσχέτιση.

-   Αν ο συντελεστής γραμμικής συσχέτισης του Pearson είναι ±0.1, τότε υπάρχει αμελητέα γραμμική συσχέτιση.

-   Αν ο συντελεστής γραμμικής συσχέτισης του Pearson είναι 0, τότε δεν υπάρχει γραμμική συσχέτιση.

Πριν προχωρήσουμε στο τεχνικό κομμάτι, είναι σημαντικό να επισημανθούν δύο πράγματα:

-   Πρώτον ότι συντελεστής γραμμικής συσχέτισης κοντά στο 1 ή το -1 δεν συνεπάγεται απαραιτήτως σχέση αιτίου-αιτιατού. Μπορεί απλά τα δύο μεγέθη να εξαρτώνται από ένα άλλο μέγεθος, το οποίο να τα επηρεάζει παρόμοια. Για παράδειγμα, το ύψος και η αντιληπτική ικανότητα ενός παιδιού αυξάνονται συγχρόνως όσο μεγαλώνει η ηλικία του παιδιού, άρα μεταξύ τους θα υπάρχει ισχυρή γραμμική συσχέτιση. Προφανώς όμως, δεν μπορούμε να ισχυριστούμε ότι μεγαλύτερο ύψος συνεπάγεται περισσότερη ευφυΐα, όσο κι αν κάτι τέτοιο θα με συνέφερε.

-   Δεύτερον ότι συντελεστής γραμμικής συσχέτισης κοντά στο 0 δεν συνεπάγεται απαραιτήτως απουσία κάποιας άλλης, μη γραμμικής, σχέσης. Για παράδειγμα ο χρόνος που διαδίδεται μία φήμη και τα άτομα που την έχουν ακούσει είναι προφανώς συσχετισμένα. Δεν έχουν όμως γραμμική, αλλά εκθετική συσχέτιση.

Για να υπολογισθεί ο συντελεστής γραμμικής συσχέτισης στην R, θα χρειαστούμε την συνάρτηση `cor()`. Έτσι, αν γράψουμε:

```{r}
cor(eisodima,neoi)
```

βρίσκουμε γραμμικής συσχέτισης του Pearson είναι `r cor(eisodima,neoi)`, δηλαδή δεν υπάρχει γραμμική συσχέτιση.

Η αλήθεια είναι πως μια τόσο μικρή τιμή δεν ήταν αναμενόμενη. Σίγουρα μια κάποια επιρροή θα την έχει το μέσο εισόδημα στον δείκτη γονιμότητας. Συνεπώς κάτι δεν πάει καλά. Και όντως! Το πρόβλημα με τον συντελεστή γραμμικής συσχέτισης του Pearson είναι ότι είναι αρκετά ευαίσθητος στα απομονωμένα σημεία.

Για να βρούμε τα απομονωμένα σημεία, κάνουμε τα θηκογράμματα (βλ. ενότητα [Θηκόγραμμα](metradiasporas.html#4_Θηκόγραμμα)) των μεταβλητών neoi και eisodima γράφοντας:

```{r}
boxplot(eisodima)
boxplot(neoi)
```

Από εκεί βλέπουμε ότι η μεταβλητή `eisodima` δεν έχει απομονωμένα σημεία, ενώ η `neoi` έχει. Μπορούμε να κάνουμε μια εκτίμηση του φράγματος πάνω από το οποίο είναι τα απομονωμένα σημεία γράφοντας (βλ. ενότητα [Απομονωμένα σημεία](metradiasporas.html#21_Απομονωμένα_σημεία)):

```{r}
mean(neoi)+3*sd(neoi)
```

Βρίσκουμε έτσι ότι τα απομονωμένα σημεία είναι αυτά με τιμή πάνω από `r mean(neoi)+3*sd(neoi)`. Επιχειρούμε λοιπόν να κόψουμε τις τιμές της μεταβλητής `neoi` που είναι μεγαλύτερες αυτού του αριθμού. Έτσι, γράφουμε:

```{r}
FertilityRate2 <- FertilityRate[FertilityRate$Value<mean(neoi)+3*sd(neoi),]
```

και ακολούθως:

```{r}
EisodNeoi2 <- merge(x=MesosMisthos,y=FertilityRate2,by=c("LOCATION","TIME"))
eisodima2 <- EisodNeoi2$Value.x
neoi2 <- EisodNeoi2$Value.y
```

Έτσι, γράφοντας τώρα:

```{r}
cor(eisodima2,neoi2)
```

βρίσκουμε `r cor(eisodima2,neoi2)`, δηλαδή αρκετά μεγαλύτερο από πριν. Βέβαια το `r cor(eisodima2,neoi2)` δεν δηλώνει στενή γραμμική εξάρτηση, αλλά ασθενή, όμως δεν θα μπορούσαμε και να περιμένουμε και κάτι τέτοιο, δεδομένου ότι ο δείκτης γονιμότητας δεν εξαρτάται αποκλειστικά από τον μισθό.

Συνολικά ο κώδικάς μας ήταν ο κάτωθι:

```{r}
#| eval = F
EisodNeoi <- merge(x=MesosMisthos,y=FertilityRate,by=c("LOCATION","TIME"))
eisodima <- EisodNeoi$Value.x
neoi <- EisodNeoi$Value.y
cor(eisodima,neoi)
boxplot(eisodima)
boxplot(neoi)
mean(neoi)+3*sd(neoi)
FertilityRate2 <- FertilityRate[FertilityRate$Value<mean(neoi)+3*sd(neoi),]
EisodNeoi2 <- merge(x=MesosMisthos,y=FertilityRate2,by=c("LOCATION","TIME"))
eisodima2 <- EisodNeoi2$Value.x
neoi2 <- EisodNeoi2$Value.y
cor(eisodima2,neoi2)
```


# Συντελεστής μονοτονικής συσχέτισης Spearman

Στην παρούσα υποενότητα θα μελετήσουμε τη συσχέτιση ανάμεσα στο διάμεσο εισόδημα κάθε χώρα και το ποσοστό των άθεων σε αυτήν εν έτει 2020. Οι πληροφορίες αντλήθηκαν από την World Population Review ([εδώ](https://worldpopulationreview.com/country-rankings/median-income-by-country) κι [εδώ](https://worldpopulationreview.com/country-rankings/most-atheist-countries)) και αποθηκεύτηκαν στα αρχεία DiamesoEisodhma.csv και PosostoAtheoi.csv, αφού πρώτα διαγράψαμε τις μεταβλητές της προηγούμενης ενότητας:

```{r}
rm(list = ls())
```


-   DiamesoEisodhma.csv

```{r}
#| echo = F,
#| results = "asis",
#| message = FALSE
DiamesoEisodhma <- read.csv("DiamesoEisodhma.csv")
knitr::kable(DiamesoEisodhma) %>%
  kable_styling("striped", full_width = F) %>%
  scroll_box(width = "max-content", height = "200px")
```

-   PosostoAtheoi.csv

```{r}
#| echo = F,
#| results = "asis",
#| message = FALSE
PosostoAtheoi <- read.csv("PosostoAtheoi.csv")
knitr::kable(PosostoAtheoi) %>%
  kable_styling("striped", full_width = F) %>%
  scroll_box(width = "max-content", height = "200px")
```

Εν προκειμένω δεν ενδιαφερόμαστε τόσο αν υπάρχει γραμμική σχέση μεταξύ των δύο μεταβλητών, αλλά σχέση μονοτονικότητας. Δηλαδή να δούμε αν συμβαίνει κάτι από τα τρία:

-   αν αυξάνεται το εισόδημα, τότε αυξάνεται και το ποσοστό αθεΐας,

-   αν αυξάνεται το εισόδημα, τότε μειώνεται και το ποσοστό αθεΐας,

-   αν αυξάνεται το εισόδημα, τότε το ποσοστό αθεΐας μπορεί και να αυξάνεται μπορεί και όχι.

Συγκεκριμένα, όπως και πριν:

–   <mark>Όσο εγγύτερα είναι ο συντελεστής μονοτονικής συσχέτισης του Spearman στο 1, τόσο περισσότερο η μία μεταβλητή έχει αυξητική τάση όσο αυξάνεται και η άλλη.</mark>

–   <mark>Όσο εγγύτερα είναι ο συντελεστής μονοτονικής συσχέτισης του Spearman στο -1, τόσο περισσότερο η μία μεταβλητή έχει αυξητική τάση όσο μειώνεται και η άλλη.</mark>

Για να βρούμε την τιμή του στην R αρχικά στοιχίζουμε τους δύο πίνακες μαζί σε έναν ενιαίο ονόματι `AtheoiEisod` γράφοντας (βλ. υποενότητα «Συγχώνευση πινάκων δίπλα-δίπλα» της ενότητας [Προσθήκη στοιχείων σε πίνακα](pinakes.html#3_Προσθήκη_στοιχείων_σε_πίνακα)):

```{r}
AtheoiEisod <- merge(x=PosostoAtheoi,y=DiamesoEisodhma,by="country")
```

```{r}
#| echo = F,
#| results = "asis",
#| message = FALSE
knitr::kable(AtheoiEisod) %>%
  kable_styling("striped", full_width = F) %>%
  scroll_box(width = "100%", height = "200px")
```


Ακολούθως δίνουμε πιο λακωνικά ονόματα στις στήλες, για λόγους ευχρηστίας, γράφοντας:

```{r}
Atheoi <- AtheoiEisod$atheistRate
EisoNoikokyrioy <- AtheoiEisod$medianHouseholdIncome
```

Αν επιχειρήσουμε να βρούμε τον συντελεστή γραμμικής συσχέτισης του Pearson γράφουμε, όπως είδαμε πριν:

```{r}
cor(Atheoi, EisoNoikokyrioy)
```

οπότε βρίσκουμε ότι αυτός είναι `r cor(Atheoi, EisoNoikokyrioy)`, πράγμα που δηλώνει μέση γραμμική συσχέτιση. Για να βρούμε την τιμή του συντελεστή μονοτονικής συσχέτισης του Spearman, γράφουμε απλά:

```{r}
cor(Atheoi, EisoNoikokyrioy, method = "spearman")
```

απ’ όπου προκύπτει ότι αυτός είναι `r cor(Atheoi, EisoNoikokyrioy, method = "spearman")`, όπερ σημαίνει ισχυρή προς πολύ ισχυρή μονοτονική συσχέτιση. Δηλαδή, διαπιστώνουμε ότι μια αύξηση του εισοδήματος συνεπάγεται συνήθως μια αύξηση και στο ποσοστό αθεΐας.

Ενίοτε ίσως να δούμε την προειδοποίηση:

```
Warning message:
In cor.test.default(x = Atheoi, y = EisoNoikokyrioy, method = "spearman") : Cannot compute exact p-value with ties
```

Αυτό συμβαίνει επειδή στο δείγμα μας είχαμε πολλές ισοβαθμίες (δηλαδή πολλές ίσες τιμές, που καταλήγουν να έχουν την ίδια κατάταξη), όπου αυτό το γεγονός καθιστά αναξιόπιστη την τιμή που δίνει συντελεστής μονοτονικής συσχέτισης του Spearman.

# Συντελεστής μονοτονικής συσχέτισης Kendall


Το πρόβλημα αξιοπιστίας που συναντήσαμε στον συντελεστή μονοτονικής συσχέτισης του Spearman μπορεί να υπερπηδηθεί, αν ανατρέξουμε σε έναν άλλο συντελεστή μονοτονικής συσχέτισης, αυτόν του Kendall. Αυτός ορίζεται διαφορετικά από τον συντελεστή μονοτονικής συσχέτισης του Spearman, αλλά βγάζουμε τα ίδια συμπεράσματα.

–   <mark>Όσο εγγύτερα είναι ο συντελεστής μονοτονικής συσχέτισης του Kendall στο 1, τόσο περισσότερο η μία μεταβλητή έχει αυξητική τάση όσο αυξάνεται και η άλλη.</mark>

–   <mark>Όσο εγγύτερα είναι ο συντελεστής μονοτονικής συσχέτισης του Kendall στο -1, τόσο περισσότερο η μία μεταβλητή έχει αυξητική τάση όσο μειώνεται και η άλλη.</mark>

Για να υπολογισθεί ο συνντελεστής μονοτονικής συσχέτισης του Kendall στην R θα χρειαστούμε πάλι την συνάρτηση `cor()` δίνοντας τιμή `"kendall"` στην παράμετρο `method =`. Δηλαδή γράφουμε:

```{r}
cor(Atheoi, EisoNoikokyrioy, method = "kendall")
```

Έτσι βρίσκουμε ότι αυτός είναι `r cor(x = Atheoi, y = EisoNoikokyrioy, method = "kendall")`.

Συνολικά ο κώδικας που γράψαμε αυτή τη φορά ήταν ο κάτωθι:

```{r}
#| eval = F
rm(list = ls())
AtheoiEisod <- merge(x=PosostoAtheoi,y=DiamesoEisodhma,by="country")
Atheoi <- AtheoiEisod$atheistRate
EisoNoikokyrioy <- AtheoiEisod$medianHouseholdIncome
cor(Atheoi, EisoNoikokyrioy)
cor(Atheoi, EisoNoikokyrioy, method = "spearman")
cor(Atheoi, EisoNoikokyrioy, method = "kendall")
```

# Πίνακας συσχέτισης

Σε κάποιες περιπτώσεις μπορεί να χρειαστεί να μελετήσουμε τη συσχέτιση από διάφορες μεταβλητές. Αυτό μπορεί να είναι κουραστικό. Π.χ. αν θέλουμε να δούμε τις συσχετίσεις τεσσάρων μεταβλητών, τότε θα πρέπει να κάνουμε 12 υπολογισμούς. Το χειρότερο, μάλιστα, είναι ότι δεν θα είναι καθόλου εύκολο να αντιπαραβάλλουμε τις συσχετίσεις μεταξύ τους. Δεν θα μπορούμε εύκολα να δούμε ποιες μεταβλητές έχουν ισχυρότερη συσχέτιση από κάποιες άλλες. Σχεδόν θα είναι κοπιαστικό να ξεχωρίσουμε τις αρνητικές συσχετίσεις από τις θετικές. Γι’ αυτό το λόγο θα χρησιμοποιήσουμε μιαν άλλη κατασκευή που θα κάνει αυτή του δουλειά ευκολότερη.

Εδώ θα εξετάσουμε τις παραβάσεις/παραβιάσεις του ελληνικού εναέριου χώρου. Στο αρχείο enaerParab.xlsx παρατίθενται οι παραβάσεις ΚΕΚ (ICAO), οι παραβιάσεις ΕΕΧ, οι οπλισμένοι σχηματισμοί, οι εμπλοκές, οι υπερπτήσεις εθνικού εδάφους και το σύνολο των αεροσκαφών. Εννοείται πως πρώτα φροντίζουμε να διαγράψουμε τα προηγούμενα.

```{r}
rm(list = ls())
```

```{r}
#| echo = F,
#| results = "asis",
#| message = FALSE
if(!require(readxl)){
    install.packages("readxl")
    library(readxl)
}
enaerParab <- readxl::read_excel("enaerParab.xlsx")
knitr::kable(enaerParab) %>%
  kable_styling("striped", full_width = F) %>%
  scroll_box(width = "100%", height = "200px")
```

Αρχικά εγκαθιστούμε τα πακέτα `dplyr` και `corrplot`:

```{r}
if(!require(dplyr)){
    install.packages("dplyr")
    library(dplyr)
}
if(!require(corrplot)){
    install.packages("corrplot")
    library(corrplot)
}
```

Κατόπιν κατασκευάζουμε τη συνάρτηση `pinakas_sysxetisis()`:

```{r}
pinakas_sysxetisis <- function(dedomena, methodos = "pearson", morfi = "color") {
  dedomenaNA <- dedomena %>% select_if(~ !any(is.na(.)))
  dedomenaCor <- cor(dedomenaNA, method = methodos)
  dedomenaCor <- as.matrix(dedomenaCor)
  corrplot(dedomenaCor, method=morfi, addCoef.col = 'black')
}
```

Εφόσον εμείς θέλουμε να συσχετίσουμε τις παραβάσεις ΚΕΚ (ICAO), τις παραβιάσεις ΕΕΧ, τους οπλισμένους σχηματισμούς, τις εμπλοκές, τις υπερπτήσεις εθνικού εδάφους και το πλήθος των αεροσκαφών, θα συσχετίσουμε τις στήλες 3 έως 8 του πίνακά μας. Οπότε γράφουμε:

```{r}
pinakas_sysxetisis(enaerParab[,3:8])
```

Οπότε έχουμε τον πίνακα που δίνει τον συντελεστή γραμμικής συσχέτισης Pearson για κάθε πιθανό συνδυασμό. Π.χ. το σύνολο των αεροσκαφών και οι οπλικοί σχηματισμοί έχουν συντελεστή γραμμικής συσχέτισης 0.85, δηλαδή έχουν πολύ ισχυρή γραμμική συσχέτιση. Από την άλλη οι υπερπτήσεις εθνικού εδάφους έχουν μέτρια προς ισχυρή γραμμική συσχέτιση (συντελεστής 0.38) με τις παραβάσεις ΚΕΚ.

Προφανώς ο χρωματισμός υποδηλώνει το πρόσημο και την ένταση της συσχέτισης. Όσο πιο μπλε είναι το κουτάκι, τόσο πιο έντονη έχουν τη θετική συσχέτιση. Η αρνητική συσχέτιση αποτυπώνεται με κοκκινωπό κουτάκι, και όσο πιο αρνητική είναι αυτή τόσο σκουρότερη απόχρωση του κόκκινου έχουμε. Είναι φανερό πως εδώ απουσιάζει οιαδήποτε αρνητική συσχέτιση.

Αν ενδιαφερόμαστε για άλλου είδους συσχέτιση, π.χ. για τον συντελεστή μονοτονικής συσχέτισης Kendall, τότε μπορούμε απλά να το επισημάνουμε γράφοντας:

```{r}
pinakas_sysxetisis(enaerParab[,3:8], "kendall")
```

Έτσι προκύπτει ένας παρόμοιος πίνακας με πριν, με τη διαφορά ότι περιέχει τους συντελεστές Kendall.

Τέλος, έχουμε τη δυνατότητα να αλλάξουμε τη μορφή της παρουσίασης του πίνακα. Γράφοντας μία από τις επιλογές circle, square, ellipse, number, shade, color και pie, έχουμε μια ποικιλία παρουσιάσεων. Επί παραδείγματι, με την εντολή:

```{r}
pinakas_sysxetisis(enaerParab[,3:8], "kendall", "circle")
```

οι συσχετίσεις απεικονίζονται, πέραν από το χρώμα, και από το μέγεθος κάποιων κύκλων.

Το σύνολο του κώδικα που γράψαμε είναι το παρακάτω.

```{r}
#| eval = F
rm(list = ls())
if(!require(dplyr)){
    install.packages("dplyr")
    library(dplyr)
}
if(!require(corrplot)){
    install.packages("corrplot")
    library(corrplot)
}
pinakas_sysxetisis <- function(dedomena, methodos = "pearson", morfi = "color") {
  dedomenaNA <- dedomena %>% select_if(~ !any(is.na(.)))
  dedomenaCor <- cor(dedomenaNA, method = methodos)
  dedomenaCor <- as.matrix(dedomenaCor)
  corrplot(dedomenaCor, method=morfi, addCoef.col = 'black')
}
pinakas_sysxetisis(enaerParab[,3:8])
pinakas_sysxetisis(enaerParab[,3:8], "kendall")
pinakas_sysxetisis(enaerParab[,3:8], "kendall", "circle")
```

