---
title: "Αρνητική διωνυμική κατανομή"
author: "Κώστας Κούδας"
cache: TRUE
date: "`r Sys.Date()`"
format:
  html:
    toc: true
    number-sections: true
    fig-cap: true
---

```{r}
#| label = "setup",
#| include = FALSE
knitr::opts_chunk$set(echo = TRUE)
library(kableExtra)
```

```{r}
#| echo = F
rm(list = ls())
```

<mark>Ας υποθέσουμε ότι εκτελούμε ένα τυχαίο πείραμα με δυο πιθανά αποτελέσματα (π.χ. επιτυχία – αποτυχία) κι ενδιαφερόμαστε να έχουμε κάποιον συγκεκριμένο αριθμό επιτυχιών. Το πλήθος των αποτυχιών μέχρι να συμβούν οι επιτυχίες που θέλαμε ακολουθεί την **αρνητική διωνυμική κατανομή**.</mark>

Θα δούμε καλύτερα την κατάσταση με μία προσομοίωση ενός τυχερού παιχνιδιού. Η ευρωπαϊκή ρουλέτα, λοιπόν, έχει 37 νούμερα: 0, 1, 2, 3,… , 37. Από αυτούς τους αριθμούς οι 18 είναι χρωματισμένοι με κόκκινο, άλλοι 18 με μαύρο και ο ένας που περισσεύει (το 0) με πράσινο.

Ποντάρουμε στα κόκκινα κι ενδιαφερόμαστε για το πλήθος των αποτυχιών μέχρι να τύχουμε 3 νίκες. Θα παίξουμε αυτό το παιχνίδι 1000 φορές και θα δούμε σε πόσες εξ αυτών οι 3 νίκες επιτεύχθησαν με τη μία (κάναμε 3 προσπάθειες, είχαμε 0 αποτυχίες), σε πόσες μεσολάβησε 1 αποτυχία (κάναμε 4 προσπάθειες, είχαμε 1 αποτυχία) κτλ.

Γράφουμε λοιπόν:

```{r}
par( mfrow= c(2,2) )
for (i in 1:4) {
  set.seed(100*i)
  xilia_paixnidia <- rnbinom(1000, 3, 18/37)
  pin_syxn <- table(xilia_paixnidia)
  barplot(pin_syxn)
}
```

Από τα ραβδογράμματα διαπιστώνουμε ότι ως επί το πλείστον θα χρειαστούν 2 αποτυχημένες προσπάθειες, μέχρι να πετύχουμε 3 νίκες στη ρουλέτα. Επίσης, σπάνια οι 3 νίκες θα καθυστερήσουν τόσο πολύ, ώστε να χρειαστούν 10 οι και περισσότερες αποτυχίες.

Ας δούμε τώρα ποια η πιθανότητα να παίξουμε 10 φορές μέχρι να τύχουμε την 3η νίκη. Χρειαζόμαστε τη συνάρτηση `dnbinom()`. Ας υποθέσουμε ότι εκτελούμε ένα τυχαίο πείραμα με δυο πιθανά αποτελέσματα (π.χ. επιτυχία – αποτυχία).

-   Η πιθανότητα επιτυχίας είναι ♠. 

-   Θέλουμε να έχουμε ❌ αποτυχίες,

-   έως ότου να έχουμε ✅ επιτυχίες σε ανεξάρτητα πειράματα.

Η πιθανότητα να συμβεί αυτό είναι `dnbinom(❌, size = ✅, prob = ♠)`.

Έτσι, η ζητούμενη πιθανότητα υπολογίζεται από την εντολή:

```{r}
dnbinom(7, size = 3, prob = 18/37)
```

από την οποία βρίσκουμε 0.03902815. Έτσι, μπορούμε να είμαστε 3.9% σίγουροι ότι θα έχουμε την 3η νίκη μας μετά από 10 παιχνίδια, δηλαδή μετά από 7 ήττες.

Ολόκληρος ο κώδικας που γράψαμε παρατίθεται παρακάτω:

```{r}
#| eval = F
par( mfrow= c(2,2) )
for (i in 1:4) {
  set.seed(100*i)
  xilia_paixnidia <- rnbinom(1000, 3, 18/37)
  pin_syxn <- table(xilia_paixnidia)
  barplot(pin_syxn)
}
dnbinom(7, size = 3, prob = 18/37)
```






