---
title: "Πίνακες δεδομένων"
cache: TRUE
date: "`r Sys.Date()`"
format:
  html:
    toc: true
    number-sections: true
    fig-cap: true
---

```{r}
#| label = "setup",
#| include = FALSE
knitr::opts_chunk$set(echo = TRUE)
library(kableExtra)
```

# Εισαγωγή δεδομένων

## Βασικοί ορισμοί και ονοματολογία στην R {#βασικοί-ορισμοί-και-ονοματολογία-στην-r}

+:----------------------------------------------------------------------------------------------------------------------------------------------------------:+:-----------------------------------------------------------------------------------------------------------------:+
| <mark>**πληθυσμός**</mark>                                                                                                                                 | <mark>**δείγμα**</mark>                                                                                           |
+------------------------------------------------------------------------------------------------------------------------------------------------------------+-------------------------------------------------------------------------------------------------------------------+
| <mark>Σε μία στατιστική έρευνα μπορεί να μελετάμε ένα σύνολο, τα στοιχεία του οποίου μάς ενδιαφέρουν. Αυτό το σύνολο είναι ο πληθυσμός της έρευνας.</mark> | <mark>Η έρευνα μπορεί να είναι εφικτό να εκτελεστεί μόνο σ' ένα τμήμα του πληθυσμού. Αυτό είναι το δείγμα.</mark> |
+------------------------------------------------------------------------------------------------------------------------------------------------------------+-------------------------------------------------------------------------------------------------------------------+

Για παράδειγμα, αν σκοπεύουμε να μελετήσουμε τις σεξουαλικές συνήθειες των Ελλήνων και προς τούτο μελετηθούν τα στατιστικά των πορνογραφικών σελίδων, τότε ο πληθυσμός είναι όλοι οι Έλληνες, και το δείγμα είναι τα άτομα που παρακολουθούν τις πορνογραφικές σελίδες που εξετάσαμε.

+------------------------------------------------------------------------------------------------------------------------------------------------------------------------+
| <mark>μεταβλητές</mark>                                                                                                                                                |
+:======================================================================================================================================================================:+
| <mark> Το χαρακτηριστικό ως προς το οποίο μελετάμε έναν πληθυσμό ονομάζεται **μεταβλητή**, επειδή μπορεί να μην είναι σταθερό από άτομο σε άτομο του πληθυσμού.</mark> |
+------------------------------------------------------------------------------------------------------------------------------------------------------------------------+

+-----------------------------------------------------------------------------------------------------+
| <mark>είδη μεταβλητών</mark>                                                                        |
+:===================================================================================================:+
| Η μεταβλητή λέγεται **ποιοτική**, αν παίρνει τιμές που δεν είναι αριθμοί. Πιο συγκεκριμένα, λέγεται |
|                                                                                                     |
| -   **διατάξιμη**, όταν οι τιμές της μπορούν να διαταχθούν,                                         |
|                                                                                                     |
| -   **κατηγορική**, όταν οι τιμές της δεν μπορούν να διαταχθούν,                                    |
+-----------------------------------------------------------------------------------------------------+
| Η μεταβλητή λέγεται **ποσοτική**, όταν παίρνει τιμές που είναι αριθμοί. Πιο συγκεκριμένα λέγεται:   |
|                                                                                                     |
| -   **συνεχής**, όταν η μεταβλητή μπορεί να πάρει οποιαδήποτε τιμή σε κάποιο διάστημα,              |
|                                                                                                     |
| -   **διακριτή**, όταν παίρνει διακριτές τιμές.                                                     |
+-----------------------------------------------------------------------------------------------------+

Για παράδειγμα:

-   Οι απαντήσεις «καλή», «μέτρια», «κακή» που αφορούν την εμπειρία των πελατών της εταιρίας κινητής τηλεφωνίας Edotokalokinito είναι τιμές μιας ποιοτικής διατάξιμης μεταβλητής.

-   Οι απαντήσεις «Αθηναίος», «Κερκυραίος», «Θεσσαλονικιός» που αφορούν την καταγωγή των φοιτητών του Μαθηματικού ΑΠΘ είναι τιμές μιας ποιοτικής κατηγορικής μεταβλητής.

-   Οι απαντήσεις «1,85», «1,5», «1,62» που αφορούν τα ύψη (σε μέτρα) των ανθρώπων των Ιωαννίνων είναι τιμές μιας ποσοτικής συνεχούς μεταβλητής.

-   Οι απαντήσεις «7», «3», «10» που αφορούν το πλήθος των οικόσιτων γατιών των οικογενειών της Κέρκυρας είναι τιμές μιας ποσοτικής διακριτούς μεταβλητής.

-   Αυτές οι απαντήσεις θα πρέπει κάπου να καταγραφούν και να μελετηθούν. Αυτό θα γίνει στην . Σε επόμενη ενότητα θα δούμε πώς εισάγουμε τα δεδομένα στην είτε σε μορφή πίνακα είτε σε μορφή λίστας, είτε με το χέρι είτε από ένα φύλο.

Αυτές οι απαντήσεις θα πρέπει κάπου να καταγραφούν και να μελετηθούν. Αυτό θα γίνει στην R. Στην ενότητα [Κατασκευή λίστας ή πίνακα τιμών στην R](#κατασκευή-λίστας-ή-πίνακα-τιμών-στην-r) θα δούμε πώς εισάγουμε τα δεδομένα στην R είτε σε μορφή πίνακα είτε σε μορφή λίστας, είτε με το χέρι είτε από ένα φύλο Excel.

Πριν πάμε όμως εκεί, να πούμε πως τα δεδομένα μας, όπως κάθε αντικείμενο του οποίου κάνουμε χρήση στην πρέπει να έχουν ένα όνομα. Αυτό εκχωρείται γράφοντας `<-` δεξιά του επιλεχθέντος ονόματος. Για παράδειγμα, όπως θα δούμε και στην υποενότητα [Κατασκευή λίστας](#κατασκευή-λίστας), όταν γράφουμε:

`OnomaAntik <- c("timi1","timi2","timi3")`

εκχωρούμε το όνομα `OnomaAntik` στην λίστα με τις λέξεις: `timi1`, `timi2` και `timi3`.

Όσον αφορά τη γραφή του ονόματος, έχουμε κάποιους κανόνες:

-   Το όνομα δεν χρειάζεται να 'ναι γραμμένο με λατινικούς χαρακτήρες κι ούτε να βγάζει νόημα. Όμως, παρότι μπορούμε να χρησιμοποιούμε ελληνικά στην R, θα το αποφύγουμε για να αποφεύγουμε μπερδέματα διατύπωσης στο κείμενο. Π.χ. μπορούμε να έχουμε `testMath` ή `diagonismaMath` ή `xaxa123blablba`.

-   Επιτρέπονται οι αριθμοί. Πχ μπορούμε να έχουμε `diagonismaMath1` ή `diagonismaMath2`.

-   Οι μόνοι ειδικοί χαρακτήρες που επιτρέπονται είναι η τελεία `.` και η κάτω παύλα `_`. Πχ μπορούμε να έχουμε `ekloges_kerkyra` ή `ekloges.kerkyra`, αλλά όχι `ekloges10-20`.

-   Τα κεφαλαία και τα μικρά παίζουν ρόλο, όπως και οι αριθμοί. Πχ τα αντικείμενα `Etos`, `etos` και `Etos2` μπορούν να ονοματίζουν τελείως άσχετα μεταξύ τους αντικείμενα.

## Κατασκευή λίστας ή πίνακα τιμών στην R {#κατασκευή-λίστας-ή-πίνακα-τιμών-στην-r}

### Κατασκευή λίστας 




Πριν προχωρήσουμε σε πιο συγκεκριμένες τοποθετήσεις, θα καθαρίσουμε τη μνήμη της R, μήπως έχουμε αποθηκεύσει κάτι προηγουμένως και επηρεάσει τη διαδικασία.

```{r}
rm(list = ls())

```


::: {.panel-tabset}

#### Δημιουργία εκ του μηδενός

Σε πολλές περιπτώσεις μπορεί να χρειαστεί να ορίσουμε μια λίστα με σύμβολα ή αριθμούς. Σε αυτή τη δουλειά θα χρειαστούμε τη συνάρτηση `c()`. Για παράδειγμα, μπορεί να θέλουμε τις περιοχές της Ελλάδας με μαθηματικά τμήματα εν έτει 2020. Συμβουλευόμενοι την σελίδα γράφουμε:

```{r}
poleisMath <- c("ath","thess","ioan","patra","samos","kriti","kast","lam")

```

κι έχοντας τον κέρσορα στην ίδια γραμμή πατάμε **Run**, οπότε η επιθυμητή λίστα δημιουργήθηκε με το όνομα `poleisMath`, αν θελήσουμε να την επικαλεστούμε.

Να σημειωθεί εδώ πως οι λέξεις πρέπει να πάνε οπωσδήποτε εντός εισαγωγικών. Αυτό θα συμβαίνει σε κάθε τιμή που περιέχει χαρακτήρες (τιμές ποιοτικής μεταβλητής).

Για να είμαστε σίγουροι για το δημιούργημά μας, μπορούμε να χρησιμοποιήσουμε την συνάρτηση `View()`. Έτσι, αν γράψουμε:

```{r}
#| eval = F
View(poleisMath)
```

και πατήσουμε **Run** με τον κέρσορα στην ίδια γραμμή, εμφανίζεται σ' ένα παράθυρο η λίστα μας.

```{r}
#| echo = F,
#| results = "asis"
knitr::kable(poleisMath)
```

Ας υποθέσουμε τώρα ότι θέλουμε να γράψουμε τους αντίστοιχους βαθμούς πρόσβασης σε αυτές τις σχολές τα έτος 2020. Τότε γράφουμε:

```{r}
math2020 <- c(14275,13450,10025,10675,3125,6250,5675,7200)
```

οπότε, πάλι πατώντας με τον κέρσορα στην ίδια γραμμή, αυτή η λίστα δημιουργήθηκε κι έχει όνομα `math2020`. Οι βαθμοί, προφανώς, έχουν σημειωθεί με την ίδια σειρά που σημειώθηκαν και τα τμήματά τους.

Πριν κλείσουμε την ενότητα αυτή αξίζει να αναφέρουμε και την συνάρτηση `seq()`. Με τη βοήθειά της μπορούμε να ορίσουμε μια αλληλουχία από αριθμούς όπου ξεκινάνε από κάποιο νούμερο κι αυξάνονται (ή μειώνονται) κατά κάποιον σταθερό αριθμό (αριθμητική πρόοδος). Έτσι π.x. γράφοντας:

```{r}
AritmhProodos1 <- seq(from = 7, to = 111, by = 0.5)
```

```{r}
#| echo = F,
#| results = "asis"
knitr::kable(AritmhProodos1) %>%
  kable_styling("striped", full_width = F) %>%
  scroll_box(width = "max-content", height = "200px")
```

ξεκινάμε από το 7 (`from = 7`), ανεβαίνουμε 0,5 μονάδες (`by = 0.5`), οπότε προκύπτει το 7,5, μετά το 8, μετά το 8,5 κ.ο.κ. μέχρι να φτάσουμε στο 111 (`to = 111`). Στο σημείο αυτό θα πρέπει να επισημανθεί ότι η υποδιαστολή στην R γράφεται ως τελεία κι όχι ως κόμμα.

Από την άλλη γράφοντας:

```{r}
AritmhProodos2 <- seq(from = 6, to = -100, by = -2)
```

ξεκινάμε από το 6 (`from = 6`), κατεβαίνουνε 2 μονάδες (`by = -2`), οπότε προκύπτει το 4, μετά το 2, μετά το 0 κ.ο.κ. μέχρι να φτάσουμε στο -10 (`to = -100`).

```{r}
#| echo = F,
#| results = "asis"
knitr::kable(AritmhProodos2) %>%
  kable_styling("striped", full_width = F) %>%
  scroll_box(width = "max-content", height = "200px")
```

<mark>Εξυπακούεται πλέον ότι πατάμε **Run** για να εκτελέσουμε τον κώδικα μιας γραμμής</mark>. Στην περίπτωση που θέλουμε να εκτελέσουμε τον κώδικα από διάφορες γραμμές:

-   είτε πατάμε επανειλημμένα **Run** αρχίζοντας από την πρώτη γραμμή,

-   είτε μαρκάρουμε με το ποντίκι όλες τις επιθυμητές γραμμές κι ακολούθως πατάμε μία φορά το **Run**.

Στο εξής θα παραλείπουμε να αναφέρουμε το και θα λέμε απλά «τρέχουμε τον κώδικα».

#### Δημιουργία από ήδη υπάρχουσες λίστες {#δημιουργία-από-ήδη-υπάρχουσες-λίστες}

Μπορούμε να κάνουμε και πράξη πάνω σε αυτές τις τιμές. Πριν προχωρήσουμε, αξίζει να αναφερθεί ο συμβολισμός των πράξεων στην R.

+:--------------------:+:--------------------------------------------------------------------------------------------------------------------------------------------------------------------------------------------------------------------:+
| **πρόσθεση**         | Αν θέλουμε να γράψουμε **7+5**, τότε πληκτρολογούμε `7+5`.                                                                                                                                                           |
|                      |                                                                                                                                                                                                                      |
|                      | Αν θέλουμε να προσθέσουμε τους όρους μιας λίστας ονόματι 👻, τότε πληκτρολογούμε `sum(👻)`.                                                                                                                          |
+----------------------+----------------------------------------------------------------------------------------------------------------------------------------------------------------------------------------------------------------------+
| **αφαίρεση**         | Αν θέλουμε να γράψουμε **7-5**, τότε πληκτρολογούμε `7+5`.                                                                                                                                                           |
+----------------------+----------------------------------------------------------------------------------------------------------------------------------------------------------------------------------------------------------------------+
| **πολλαπλασιασμός**  | Αν θέλουμε να γράψουμε **7·5**, τότε πληκτρολογούμε `7*5`.                                                                                                                                                           |
+----------------------+----------------------------------------------------------------------------------------------------------------------------------------------------------------------------------------------------------------------+
| **διαίρεση**         | Αν θέλουμε να γράψουμε $7:5$ ή $\frac{7}{5}$, τότε πληκτρολογούμε `7/5`.                                                                                                                                             |
+----------------------+----------------------------------------------------------------------------------------------------------------------------------------------------------------------------------------------------------------------+
| **δύναμη**           | Αν θέλουμε να γράψουμε $7^5$, τότε πληκτρολογούμε `7^5`.                                                                                                                                                             |
+----------------------+----------------------------------------------------------------------------------------------------------------------------------------------------------------------------------------------------------------------+
| **τετραγωνική ρίζα** | Αν θέλουμε να γράψουμε $\sqrt{7}$, τότε πληκτρολογούμε `sqrt(7)`.                                                                                                                                                    |
+----------------------+----------------------------------------------------------------------------------------------------------------------------------------------------------------------------------------------------------------------+
| **μέγιστο**          | Αν θέλουμε να βρούμε τη μέγιστη τιμή των όρων μιας λίστας ονόματι 🐱, τότε πληκτρολογούμε `max(🐱)`.                                                                                                                 |
+----------------------+----------------------------------------------------------------------------------------------------------------------------------------------------------------------------------------------------------------------+
| **ελάχιστο**         | Αν θέλουμε να βρούμε τη ελάχιστη τιμή των όρων μιας λίστας ονόματι ☎️, τότε πληκτρολογούμε `min(☎️)`. 
+----------------------+----------------------------------------------------------------------------------------------------------------------------------------------------------------------------------------------------------------------+

Ας υποθέσουμε, π.χ., ότι θέλουμε να έχουμε τους βαθμούς σε εικοσαβάθμια κλίμακα. Τότε αρκεί κάθε τιμή να διαιρεθεί με το 1000. Έτσι γράφουμε:

```{r}
sta_eikosi <- math2020/1000
```

κι έχουμε μια λίστα με τους βαθμούς σε εικοσαβάθμια κλίμακα.

Πράξεις μπορούμε να κάνουμε και μεταξύ των λιστών. Ας πάρουμε, για παράδειγμα, τις βαθμολογίες των σχολών αυτών το 2019:

```{r}
math2019 <- c(14617,14019,10936,11395,7501,7478,9206,9433)
```

Με την εντολή:

```{r}
MOmath <- (math2020+math2019)/2
```

σχηματίζουμε τον τύπο:

<p style="text-align: center;">

$\dfrac{math2020+math2019}{2}$

</p>

δηλαδή υπολογίζουμε τον μέσο όρο των μορίων της κάθε σχολής για τα δύο αυτά έτη.

Πέραν από πράξεις μεταξύ τους, οι δύο λίστες μπορούν να ενσωματωθούν σε μία. Πχ με την εντολή:

```{r}
math19_20 <- c(math2019,math2020)
```

γράφουμε σε μία λίστα ονόματι `math19_20` τις βαθμολογίες του 2020 μετά από αυτές του 2019.

Στα ίδια πλαίσια «διόγκωσης» μιας υπάρχουσας λίστας είναι και η συνάρτηση `rep()`. Γράφοντας:

```{r}
pMEp <- rep(poleisMath,2)
```

έχουμε την λίστα pMEp να επαναλαμβάνεται δύο φορές. Ενώ γράφοντας:

```{r}
eti <- c(2019,2020)
etiEpan <- rep(eti,each=8)
```

επαναλαβάνεται το 2019 οκτώ φορές και το 2020 άλλες οκτώ από δίπλα.

Πέραν της παράθεσης των στοιχείων της μίας μαζί με τα στοιχεία της άλλης, μπορούμε και να συγκολλήσουμε τα στοιχεία της μίας με της άλλης μέσω της συνάρτησης `paste()`. Για παράδειγμα, γράφοντας:

```{r}
poleisBathm <- paste(poleisMath,math2020,sep = "=")
```

προκύπτει μια νέα οκταμελής λίστα ονόματι `poleisBathm` όπου θα είναι της μορφής «όνομα πόλης=αριθμός μορίων». Γράφοντας τώρα:

```{r}
poleisMoria <- paste(poleisBathm,"moria", sep = "")
```

επισυνάπτουμε στην λίστα `poleisBathm` την λέξη «`moria`» δίπλα από το κάθε στοιχείο της.

:::

### Κατασκευή πίνακα {#κατασκευή-πίνακα}

Αυτά όλα θα ήταν χρήσιμο να παρασταθούν σε έναν πίνακα. Γι’ αυτόν τον σκοπό υπάρχει η συνάρτηση `data.frame()`. Γράφοντας επί παραδείγματι:

```{r}
mPinak <- data.frame(ETOS=etiEpan, TMHMA=pMEp, BATHMOS=math19_20)
```

έχουμε έναν πίνακα ονόματι `mPinak` με τρεις στήλες:

-   Η 1η στήλη έχει τίτλο ETOS και αποτελείται από τα στοιχεία της λίστας `etiEpan`.
-   Η 2η στήλη έχει τίτλο TMHMA και αποτελείται από τα στοιχεία της λίστας `pMEp`.
-   Η 3η στήλη έχει τίτλο BATHMOS και αποτελείται από τα στοιχεία της λίστας `math19_20`.

```{r}
#| echo = F,
#| results = "asis",
#| message = FALSE
knitr::kable(mPinak) %>%
  kable_styling("striped", full_width = F) %>%
  scroll_box(width = "max-content", height = "200px")
```

Ανακεφαλαιώνοντας, παραθέτουμε τον κώδικα που έχουμε γράψει έως τώρα. Ακολούθως ανοίγουμε καινούριο και γράφουμε εκεί τον νέο κώδικα.

```{r}
#| eval = F
rm(list = ls())
poleisMath <- c("ath","thess","ioan","patra","samos","kriti","kast","lam")
View(poleisMath)
math2020 <- c(14275,13450,10025,10675,3125,6250,5675,7200)
sta_eikosi <- math2020/1000
math2019 <- c(14617,14019,10936,11395,7501,7478,9206,9433)
MOmath <- (math2020+math2019)/2
math19_20 <- c(math2019,math2020)
pMEp <- rep(poleisMath,2)
eti <- c(2019,2020)
etiEpan <- rep(eti,each=8)
poleisBathm <- paste(poleisMath,math2020,sep = "=")
poleisMoria <- paste(poleisBathm,"moria", sep = "")
mPinak <- data.frame(ETOS=etiEpan, TMHMA=pMEp, BATHMOS=math19_20)
```

## Εισαγωγή αρχείων από άλλα προγράμματα

::: {.panel-tabset}

### Αρχεία Excel (.xls, .xlsx)

Στην ενότητα αυτή, σαν παράδειγμα, θα χρησιμοποιήσουμε τα [στατιστικά της ΕΛ.ΑΣ.](https://www.astynomia.gr/statistikes-epetirides/statistika-stoicheia-2/statistika-stoicheia-egklimatikotitas/) για την εγκληματικότητα στα έτη 2010-2019. Αυτά έχουν συγχωνευθεί σε ένα αρχείο Excel ονόματι *egklimatikotita0.xlsx*.

Πρώτα, βέβαια, καθαρίζουμε τις μεταβλητές που έχουμε ορίσει σε προηγούμενη ενότητα:

```{r}
rm(list = ls())
```

Αν, όπως εν προκειμένω, τα δεδομένα μας είναι αποθηκευμένα σε φύλλο Excel τότε, πολύ πιθανόν να χρειάζονται μια προεργασία, πριν χρησιμοποιηθούν από την R:

-   Αλλάζουμε όλους τους ελληνικούς χαρακτήρες σε λατινικούς. Όπως είπαμε και στην ενότητα [Βασικοί ορισμοί και ονοματολογία στην R](#βασικοί-ορισμοί-και-ονοματολογία-στην-r), αυτό δεν είναι αναγκαίο προγραμματιστικά, αλλά για την ομαλή διατύπωση του υπάρχοντος ιστολογίου.

-   Διαγράφουμε όλους τους ειδικούς χαρακτήρες (**/**, **–** κτλ), μόνο η κάτω παύλα (**\_**) επιτρέπεται.

-   Σβήνουμε την τελεία ως διαχωριστικό χιλιάδων, εκατομμυρίων κτλ.

-   Καταργούμε τα συγχωνευμένα κελιά.

-   Καταργούμε τα σχόλια.

-   Αν κάποια κελιά έχουν έλλειψη δεδομένων (είναι κενά ή είναι σεσημασμένα με κάποιον χαρακτηριστικό τρόπο), τότε γράφουμε **ΝΑ** (λατινικοί χαρακτήρες) εκεί.

-   Αν κάποια κελιά είναι κενά επειδή ισούνται οι τιμές τους με 0, τότε γράφουμε **0** (μηδέν) εκεί. Όσον αφορά το έγγραφο *egklimatikotita0.xlsx* τα κενά αντικαταστάθηκαν αυθαίρετα με 0.

Ακολούθως στον RStudio επιλέγουμε **Import Dataset** και ακολούθως **From Excel**. Οπότε έχουμε πλέον εισάγει το παρακάτω. Οι πιο «παραδωσιακοί» τύποι μπορούν να χρησιμοποιήσουν την παρακάτω εντολή για να κατεβάσουν ένα αρχείο Excel:

```{r}
#| eval = F
if(!require(readxl)){
    install.packages("readxl")
    library(readxl)
}
🄽🄰🄼🄴 <- readxl::read_excel("🄽🄰🄼🄴.xlsx")
```

Δεν είναι κακή ιδέα να ελέγξουμε την επιτυχία του εγχειρήματος συγκρίνοντας τα κελιά του που είχαμε με αυτό που έχουμε φτιάξει στον . Αυτό μπορεί να γίνει, αν θέλουμε όλον τον πίνακα, πατώντας στο αντικείμενο *egklimatikotita0* στη στήλη **Data** του RStudio οπότε έχουμε:

```{r}
#| echo = F,
#| results = "asis",
#| message = FALSE
if(!require(readxl)){
    install.packages("readxl")
    library(readxl)
}
egklimatikotita0 <- readxl::read_excel("egklimatikotita0.xlsx")
knitr::kable(egklimatikotita0) %>%
  kable_styling("striped", full_width = F) %>%
  scroll_box(width = "100%", height = "200px")
```

ή αν θέλουμε μόνο το αρχικό του τμήμα (`head()`):

```{r}
head(egklimatikotita0)
```

ή αν θέλουμε μόνο το τελικό του τμήμα (`tail()`)

```{r}
tail(egklimatikotita0)
```

### Αρχεία .csv και .txt

Για να καταβάσουμε ένα αρχείο *.csv* ή *.txt* τα πράγματα είναι παρόμοια. στον RStudio επιλέγουμε **Import Dataset** και ακολούθως **From Text (readr)** ή **From Text (base)**.

Οι πιο «παραδωσιακοί» τύποι μπορούν να χρησιμοποιήσουν την παρακάτω εντολή για να κατεβάσουν ένα αρχείο .csv:

```{r}
#| eval = F
🄽🄰🄼🄴 <- read.csv("🄽🄰🄼🄴.csv", na.string = "")
```

ή την παρακάτω, για να κατεβάσουν ένα αρχείο .txt:

```{r}
#| eval = F
🄽🄰🄼🄴 <- read.delim("🄽🄰🄼🄴.txt", header = TRUE, sep = ",")
```

:::

## JSON

Μία άλλη, όχι τόσο συνηθισμένη στον μέσο άνθρωπο μορφή δεδομένων είναι η *json*. Αυτού του τύπου τα δεδομένα μπορούμε να τα βρούμε ψάχνοντας για API δεδομένων. Αρχικά πήραμε δεδομένα από [εδώ](https://ws-ext.it.auth.gr/swagger/), αλλά πάμε να δούμε τα πράγματα σιγά-σιγά.

Πρώτα απ’ όλα χρειαζόμαστε τα πακέτα `httr` και `jsonlite`, οπότε τα εγκαθιστούμε (αν δεν τα έχουμε εγκαταστήσει ήδη) και τα εισάγουμε, αφού, εννοείται, διαγράψουμε τα προηγούμενα δεδομένα μας:

```{r}
#| eval = FALSE
rm(list = ls())
if(!require(httr)){
    install.packages("httr")
    library(httr)
}
if(!require(jsonlite)){
    install.packages("jsonlite")
    library(jsonlite)
}
```

Το αρχείο json θα το κατεβάσουμε μέσω ενός συνδέσμου που παραπέμπει σε αυτό. Ενδιαφερθήκαμε εν προκειμένω για αριθμό εισαχθέντων φοιτητών ανά τμήμα για κάθε χρονιά τα τελευταία δέκα χρόνια, οπότε και επιλέξαμε τον [ανάλογο σύνδεσμο](https://ws-ext.it.auth.gr/swagger/#/%CE%A3%CF%84%CE%B1%CF%84%CE%B9%CF%83%CF%84%CE%B9%CE%BA%CE%AC/get_open_getUgradHistStatus).

Πατήσαμε **GET**, ακολούθως **Try it out** και τέλος **Execute**. Αμέσως μετά επιλέξεμε τον σύνδεσμο που εμφανίστηκε "<https://ws-ext.it.auth.gr/open/getUgradHistStatus>"

Στον RStudio φορτώνουμε τα δεδομένα μας με τη συνάρτηση `GET()` και γράφουμε:

```{r}
#| eval = FALSE
syndesmos <- GET("https://ws-ext.it.auth.gr/open/getUgradHistStatus")
```

Πριν κάνουμε τον κόπο να προχωρήσουμε, θα ελέγξουμε αν όλα πάνε καλά μέσω του `$status_code`:

```{r}
#| eval = FALSE
elegxos <- syndesmos$status_code
elegxos
```

Αν όλα είναι εντάξει, θα πρέπει να βγει αποτέλεσμα 200, όπερ συμβαίνει και τώρα. Ακολούθως αρχίζουμε και αντλούμε τα δεδομένα μας μέσω του `$content`:

```{r}
#| eval = FALSE
periexomeno <- syndesmos$content
```

Τέλος, τα μετατρέπουμε σε ευανάγνωστη μορφή μέσω της συνάρτησης `fromJSON(rawToChar())`:

```{r}
#| eval = FALSE
anagnosimo <- fromJSON(rawToChar(periexomeno))
```

και ελέγχουμε το αποτέλεσμα:

```{r}
#| eval = F
View(anagnosimo)
```

Πρόσβαση στα δεδομένα μας μπορούμε να αποκτήσουμε μέσω του τελεστή \$. Για παράδειγμα, γράφοντας:

```{r}
#| eval = F
View(anagnosimo$ugradhiststatus$pharm)
```

έχουμε τον πίνακα με τους εισαχθέντες φοιτητές της Φαρμακευτικής (pharm) τα έτη 2006-2015.

```{r}
#| echo = F,
#| results = "asis",
#| message = FALSE,
#| eval = FALSE
knitr::kable(as.data.frame(do.call(cbind, anagnosimo$ugradhiststatus$pharm))) %>%
  kable_styling("striped", full_width = F) %>%
  scroll_box(width = "max-content", height = "max-content")
```

Συνολικά ο κώδικάς μας έχει ως εξής:

```{r}
#| eval = F
rm(list = ls())
if(!require(httr)){
    install.packages("httr")
    library(httr)
}
if(!require(jsonlite)){
    install.packages("jsonlite")
    library(jsonlite)
}
install.packages("httr")
install.packages("jsonlite")
library("httr")
library("jsonlite")
syndesmos <- GET("https://ws-ext.it.auth.gr/open/getUgradHistStatus")
elegxos <- syndesmos$status_code
elegxos
periexomeno <- syndesmos$content
anagnosimo <- fromJSON(rawToChar(periexomeno))
View(anagnosimo)
View(anagnosimo$ugradhiststatus$pharm)
```

Για εμπέδωση στη διαδικασία θα δουλέψουμε και μ’ ένα ακόμα τέτοιο αρχείο από [εδώ](https://anaptyxi.gov.gr/el-gr/ODHelp#woatStats).

```{r}
#| eval = FALSE
rm(list = ls())
if(!require(httr)){
    install.packages("httr")
    library(httr)
}
if(!require(jsonlite)){
    install.packages("jsonlite")
    library(jsonlite)
}
```

Χρησιμοποιήσαμε τον σύνδεσμο:

"<http://anaptyxi.gov.gr/GetData.ashx?queryType=projects_v2>"

γράφοντας:

```{r}
#| eval = FALSE
syndesmos2 <- GET("http://anaptyxi.gov.gr/GetData.ashx?queryType=projects_v2")
```

Ακολούθως ελέγξαμε ότι όλα είναι εντάξει:

```{r}
#| eval = FALSE
elegxos2 <- syndesmos2$status_code
elegxos2
```

Κατεβάσαμε το περιεχόμενο των δεδομένων μας:

```{r}
#| eval = FALSE
periexomeno2 <- syndesmos2$content
```

Τέλος, μετατρέψαμε το περιεχόμενο σε αναγνώσιμη μορφή:

```{r}
#| eval = FALSE
anagnosimo2 <- fromJSON(rawToChar(periexomeno2))
```

και την «χαζέψαμε» λιγάκι:

```{r}
#| eval = F
View(anagnosimo2)
```

«Παίζουμε» πάλι με τα `$` για να δούμε τα περιεχόμενα του αρχείου μας:

```{r}
#| eval = F
View(anagnosimo2$Records)
```

κι έχουμε:

Συνολικά ο κώδικάς μας έχει ως εξής:

```{r}
#| eval = F
rm(list = ls())
if(!require(httr)){
    install.packages("httr")
    library(httr)
}
if(!require(jsonlite)){
    install.packages("jsonlite")
    library(jsonlite)
}
syndesmos2 <- GET("http://anaptyxi.gov.gr/GetData.ashx?queryType=projects_v2")
elegxos2 <- syndesmos2$status_code
elegxos2 # Πρέπει να βγαίνει 200!!!
periexomeno2 <- syndesmos2$content
anagnosimo2 <- fromJSON(rawToChar(periexomeno2))
View(anagnosimo2)
View(anagnosimo2$Records)
```

# Επιλογή στοιχείων πίνακα {#επιλογή-στοιχείων-πίνακα}

Εδώ η συζήτηση θα περιστραφεί γύρω από τον `egklimatikotita0` που αναφέραμε στην υποενότητα Αρχεία Excel (.xls, .xlsx) της [Εισαγωγή αρχείων από άλλα προγράμματα](#εισαγωγή-αρχείων-από-άλλα-προγράμματα).

Πρώτα, φυσικά, καθαρίζουμε τις μεταβλητές που έχουμε ορίσει σε προηγούμενη ενότητα:

```{r}
rm(list = ls())
```

Θυμίζουμε ότι ο πίνακας ήταν ο κάτωθι:

```{r}
#| echo = F,
#| results = "asis",
#| message = FALSE
if(!require(readxl)){
    install.packages("readxl")
    library(readxl)
}
egklimatikotita0 <- readxl::read_excel("egklimatikotita0.xlsx")
knitr::kable(egklimatikotita0) %>%
  kable_styling("striped", full_width = F) %>%
  scroll_box(width = "100%", height = "200px")
```

Στις παρακάτω υποενότητες θα δούμε πώς επιλέγουμε έναν υποπίνακα αυτού και πώς μια λίστα στοιχείων αυτού.

## Νέος πίνακας {#νέος-πίνακας}

Ας υποθέσουμε ότι έχουμε κάποια δεδομένα σ’ έναν πίνακα (`data.frame`) και θέλουμε να επιλέξουμε (ή να απορρίψουμε) από αυτόν κάποιες γραμμές και στήλες. Αν έχουμε υπόψιν τα νούμερα των γραμμών και των στηλών που μας ενδιαφέρουν, τότε τα πράγματα είναι σχετικά απλά. Ας δούμε κάποια παραδείγματα:

-   Με την εντολή `egklPer1 <- egklhmatikothta0[c(17,20:120),c(1,3)]` από τον πίνακά μας:

    -   επιλέγουμε την 17η γραμμή και τις γραμμές από την 20η έως την 120στη,

    -   επιλέγουμε την 1η και την 3η στήλη.

-   Με την εντολή `egklPer2 <- egklhmatikothta0[-c(17,20:120),-c(1,3)]` από τον πίνακά μας:

    -   αποκλείουμε την 17η γραμμή και τις γραμμές από την 20η έως την 120στη,

    -   αποκλείουμε την 1η και την 3η στήλη.

-   Με την εντολή `egklPer3 <- egklhmatikothta0[c(17,20:120),-c(1,3)]` από τον πίνακά μας:

    -   επιλέγουμε την 17η γραμμή και τις γραμμές από την 20η έως την 120στη,

    -   αποκλείουμε την 1η και την 3η στήλη.

-   Με την εντολή `egklPer4 <- egklhmatikothta0[c(17,20:120),]` από τον πίνακά μας:

    -   επιλέγουμε την 17η γραμμή και τις γραμμές από την 20η έως την 120στη,

    -   αφήνουμε τις στήλες ως έχουν.

Αυτό που χρησιμοποιήσαμε παραπάνω ήταν εντολές της μορφής `egklhmatikothta0[♜♜♜,♫♫♫]`.

Όπου `♜♜♜` ήταν κάποια επιλογή για τις γραμμές και `♫♫♫` κάποια για τις στήλες. Δηλαδή, αν εντός των αγκυλών στη θέση του `♜♜♜` γράφαμε `egklimatikotita0$EGKLHMA=="anthropoktonies"` και στη θέση του `♫♫♫` γράφαμε `c("ETOS","TEL_NA")`, τότε από τον αρχικό πίνακα επιλέγουμε:

-   όλες τις γραμμές όπου η στήλη EGKLHMA περιέχει την ένδειξη `anthropoktonies` και
-   τις στήλες `ETOS` και `TEL_NA`.

Δηλαδή είναι οι ανθρωποκτονίες ανά έτος.

Η επιλογή μπορεί να εκλεπτυνθεί κι άλλο χάρη στον σύνδεσμο `&` (και). Γράφουμε `☭☭☭ & ♞♞♞`, αν θέλουμε να ισχύει συγχρόνως η συνθήκη `☭☭☭` και η συνθήκη `♞♞♞`.

Έτσι, για παράδειγμα, η επιλογή για την γραμμή μπορεί να λέει ό,τι έλεγε και πριν και από δίπλα να γράφει `& egklimatikotita0$ETOS>2015`:

```{r}
egklimatikotita0[egklimatikotita0$EGKLHMA=="anthropoktonies" & egklimatikotita0$ETOS>2015,c("ETOS","TEL_NA")]
```

Αυτό σημαίνει ότι από τα προηγούμενα διαλέγουμε τις γραμμές, όπου η τιμή του `ETOS` είναι μεγαλύτερη του 2015. Δηλαδή πλέον έχουμε τις ανθρωποκτονίες ανά έτος από το 2016 και μετά.

Ο αναγνώστης βλέπει πως για να έχει τον παραπάνω πίνακα η γραφή είναι ήδη αρκετά περίεργη. Αυτή η γραφή θα μπορούσε να σπάσει σε τμήματα ως εξής:

```{r}
syntomografia1 <- egklimatikotita0$EGKLHMA=="anthropoktonies"
syntomografia2 <- egklimatikotita0$ETOS>2015
egl2016 <- egklimatikotita0[syntomografia1  & syntomografia2 , c("ETOS","TEL_NA")]
```

Αξίζει να σημειωθεί πως τα παραπάνω θα μπορούσαν να εκτελεστούν με την εντολή:

```{r}
#| eval = F
egl2016 <- subset(egklimatikotita0,EGKLHMA=="anthropoktonies" & ETOS>2015,select=c("ETOS","TEL_NA"))
```

Σε επόμενη φάση θα φτιάξουμε έναν πίνακα όπου θα έχουν επιλεγεί από τον αρχικό μόνο οι περιπτώσεις `apates` και `arxaiokapilia` της στήλης `EGKLHMA`. Αυτό επιτυγχάνεται με τον κώδικα:

```{r}
katigories <- c("apates","arxaiokapilia")
egkl_ap_arx <- egklimatikotita0[egklimatikotita0$EGKLHMA %in% katigories, ]
```

Οπότε έχουμε τον πίνακα:

```{r}
#| echo = F,
#| results = "asis",
#| message = FALSE
knitr::kable(egkl_ap_arx) %>%
  kable_styling("striped", full_width = F) %>%
  scroll_box(width = "100%", height = "200px")
```

Στο σημείο αυτό θα πρέπει να αναφερθούμε στον συμβολισμό των μαθηματικών σχέσεων:

+:----------------:+:---------------------------------------------------------------------------:+
| **ισότητα**      | Αν θέλουμε να πούμε 🎷🎷🎷$=$🎺🎺🎺 τότε πληκτρολογούμε `🎷🎷🎷==🎺🎺🎺`.   |
+------------------+-----------------------------------------------------------------------------+
| **όχι ισότητα**  | Αν θέλουμε να πούμε 🎷🎷🎷$\neq$🎺🎺🎺 τότε πληκτρολογούμε `🎷🎷🎷!=🎺🎺🎺` |
+------------------+-----------------------------------------------------------------------------+
| **ανισότητα**    | Αν θέλουμε να πούμε 🎷🎷🎷$>$🎺🎺🎺 τότε πληκτρολογούμε `🎷🎷🎷>🎺🎺🎺`.    |
+------------------+-----------------------------------------------------------------------------+
| **ανισότητα**    | Αν θέλουμε να πούμε 🎷🎷🎷$<$🎺🎺🎺 τότε πληκτρολογούμε `🎷🎷🎷<🎺🎺`.      |
+------------------+-----------------------------------------------------------------------------+
| **ανισοϊσότητα** | Αν θέλουμε να πούμε 🎷🎷🎷$\geq$🎺🎺🎺 τότε πληκτρολογούμε `🎷🎷🎷>=🎺🎺`.  |
+------------------+-----------------------------------------------------------------------------+
| **ανισοϊσότητα** | Αν θέλουμε να πούμε 🎷🎷🎷$\leq$🎺🎺🎺 τότε πληκτρολογούμε `🎷🎷🎷<=🎺🎺`.  |
+------------------+-----------------------------------------------------------------------------+

και των λογικών πράξεων:

+:-------------------------:+:--------------------------------------------------------------------------------------------------------------------:+
| **άρνηση**                | Αν θέλουμε να μην ισχύει το `🚲🚲🚲`, τότε πληκτρολογούμε `!🚲🚲🚲`.                                                 |
+---------------------------+----------------------------------------------------------------------------------------------------------------------+
| **σύζευξη**               | Αν θέλουμε να ισχύει το `🚋🚋🚋` και το `🚒🚒🚒`, τότε πληκτρολογούμε `🚋🚋🚋&🚒🚒🚒`.                               |
+---------------------------+----------------------------------------------------------------------------------------------------------------------+
| **διάζευξη**              | Αν θέλουμε να ισχύει το `🚋🚋🚋` ή το `🚒🚒🚒` ή και τα δύο μαζί, τότε πληκτρολογούμε `🚋🚋🚋|🚒🚒🚒`.               |
+---------------------------+----------------------------------------------------------------------------------------------------------------------+
| **αποκλειστική διάζευξη** | Αν θέλουμε να ισχύει το `🚋🚋🚋` ή το `🚒🚒🚒` , αλλά όχι και τα δύο μαζί, τότε πληκτρολογούμε `xor(🚋🚋🚋,🚒🚒🚒)`. |
+---------------------------+----------------------------------------------------------------------------------------------------------------------+

## Νέα λίστα {#νέα-λίστα}

Υπάρχουν περιπτώσεις όπου μπορεί να θέλουμε να κόψουμε από τον πίνακα μια γραμμή ή μια στήλη και να την χρησιμοποιήσουμε ως λίστα.

Στην περίπτωση που θέλουμε να χρησιμοποιήσουμε μια στήλη του πίνακα ως λίστα, χρησιμοποιούμε το σύμβολο `$`. Συγκεκριμένα γράφουμε `🎁🎁🎁$⚽⚽⚽`, όπου `🎁🎁🎁` το όνομα του πίνακα και `⚽⚽⚽`το όνομα της στήλης. Έτσι, αν γράψουμε:

```{r}
TelLista  <-  egklimatikotita0$TEL_NA
```

έχουμε την λίστα με τα νούμερα της στήλης `TEL_NA`, την οποία ονομάσαμε `TelLista`:

```{r}
#| echo = F,
#| results = "asis",
#| message = FALSE
knitr::kable(TelLista) %>%
  kable_styling("striped", full_width = F) %>%
  scroll_box(width = "max-content", height = "200px")
```

Στην περίπτωση που θέλουμε την λίστα με τα στοιχεία μιας συγκεκριμένης γραμμής, τότε τα πράγματα είναι λίγο περιπλοκότερα. Γράφοντας `as.character(as.vector(☭☭☭[♥♥♥,❁❁❁]))` έχουμε σε μορφή λίστας χαρακτήρων την γραμμή υπ’ αριθμόν `♥♥♥` του πίνακα ονόματι `☭☭☭` με επιλεγμένες τις στήλες `❁❁❁`. Έτσι γράφοντας:

```{r}
gramCharact  <-   as.character(as.vector(egklimatikotita0[2,c(2:5)]))
gramCharact
```

έχουμε την δεύτερη γραμμή του πίνακα από την στήλη 2 έως και την 5, όπου όμως οι αριθμοί έχουν καταχωρηθεί σαν χαρακτήρες, χωρίς αριθμητική ιδιότητα, εξ ου και τα εισαγωγικά.

Αν θέλουμε λίστα με αριθμούς, τότε γράφουμε `as.numeric(as.character(as.vector(☭☭☭[♥♥♥,❁❁❁])))`. Οπότε γράφοντας τώρα:

```{r}
gramNumber  <-   as.numeric(as.vector(egklimatikotita0[3,]))
gramNumber
```

έχουμε τα νούμερα ολόκληρης της τρίτης γραμμής. Ακριβώς διότι η δεύτερη γραμμή δεν έχει μόνο νούμερα, στη θέση των λέξεων έχουν καταχωρηθεί αυτόματα οι ενδείξεις **`NA`**, που σημαίνει *Not Available*.

Εξαίρεση σ’ αυτή την δυσκολία είναι η δυνατότητα κατασκευής της λίστας με τα ονόματα των στηλών του πίνακα. Αυτή επιτυγχάνεται απλά με την εντολή`colnames(☭☭☭)`, όπου `☭☭☭` το όνομα του πίνακα. Έτσι, γράφοντας:

```{r}
titlEgkl  <-  colnames(egklimatikotita0)
titlEgkl
```

έχουμε, όπως φαίνεται, την λίστα με τις καταχωρήσεις `ETOS`, `EGKLHMA`, `TEL_NA` κτλ.

Ανακεφαλαιώνοντας, έχουμε συνολικά τον κώδικα:

```{r}
#| eval = F
rm(list = ls())
syntomografia1 <- egklimatikotita0$EGKLHMA=="anthropoktonies"
syntomografia2 <- egklimatikotita0$ETOS>2015
egl2016 <- egklimatikotita0[syntomografia1  & syntomografia2 , c("ETOS","TEL_NA")]
katigories <- c("apates","arxaiokapilia")
egkl_ap_arx <- egklimatikotita0[egklimatikotita0$EGKLHMA %in% katigories, ]
TelLista  <-  egklimatikotita0$TEL_NA
gramCharact  <-   as.character(as.vector(egklimatikotita0[2,c(2:5)]))
gramCharact
gramNumber  <-   as.numeric(as.vector(egklimatikotita0[3,]))
gramNumber
titlEgkl  <-  colnames(egklimatikotita0)
titlEgkl
```

# Προσθήκη στοιχείων σε πίνακα 

::: {.panel-tabset}


## Προσθήκη στήλης {#προσθήκη-στήλης}

Μπορεί σε έναν πίνακα να χρειαστεί να προσθέσουμε κάποια στήλη με επιπλέον πληροφορίες. Στο παράδειγμά μας θα είχε ενδιαφέρον μια στήλη με το ποσοστό επιτυχίας της αστυνομίας. Αυτό, προφανώς, προκύπτει από τον τύπο:

$100\cdot\dfrac{EXIXNIASEIS}{APOPEIRES+TEL\_NA}$

Μπορεί σε έναν πίνακα να χρειαστεί να προσθέσουμε κάποια στήλη με επιπλέον πληροφορίες. Στο παράδειγμά μας θα είχε ενδιαφέρον μια στήλη με το ποσοστό επιτυχίας της αστυνομίας και γι’ αυτό θα χρειαστούμε πάλι το αρχείο *egklimatikotita0.xlsx*.

Αρχικά όμως διαγράφουμε τα δεδομένα μας:

```{r}
rm(list = ls())
```

Ο πίνακας με τα στατιστικά στοιχεία της ΕΛ.ΑΣ. είναι, όπως έχουμε δει, ο παρακάτω:

```{r}
#| echo = F,
#| results = "asis",
#| message = FALSE
if(!require(readxl)){
    install.packages("readxl")
    library(readxl)
}
egklimatikotita0 <- readxl::read_excel("egklimatikotita0.xlsx")
knitr::kable(egklimatikotita0) %>%
  kable_styling("striped", full_width = F) %>%
  scroll_box(width = "100%", height = "200px")
```

Με την εντολή:

```{r}
epitixies  <- 100*egklimatikotita0$EXIXNIASEIS/(egklimatikotita0$APOPEIRES+egklimatikotita0$TEL_NA)
```

φτιάχνουμε μια λίστα με τα ποσοστά των επιτυχιών της αστυνομίας. Ακολούθως με την εντολή:

```{r}
	egklimatikotita0$EPITIX  <-  epitixies
```

μετατρέπουμε αυτή τη λίστα σε επιπλέον στήλη του πίνακα ονόματι `EXIXNIASEIS`.

```{r}
#| echo = F,
#| results = "asis",
#| message = FALSE
knitr::kable(egklimatikotita0) %>%
  kable_styling("striped", full_width = F) %>%
  scroll_box(width = "100%", height = "200px")
```

Ο κώδικας συνολικά έχει ως εξής:

```{r}
#| eval = F
rm(list = ls())
epitixies  <- 100*egklimatikotita0$EXIXNIASEIS/(egklimatikotita0$APOPEIRES+egklimatikotita0$TEL_NA)
egklimatikotita0$EPITIX  <-  epitixies
```

## Συγχώνευση πινάκων δίπλα-δίπλα

Στην παρούσα υποενότητα θα καταπιαστούμε με την μελέτη του πίνακα `mPinak` που εξετάσαμε στην υποενότητα [Κατασκευή πίνακα](#κατασκευή-πίνακα):

```{r}
# Διαγραφή προηγούμενων δεδομένων
rm(list = ls())
# Από προηγούμενη φορά
poleisMath <- c("ath","thess","ioan","patra","samos","kriti","kast","lam")
math2020 <- c(14275,13450,10025,10675,3125,6250,5675,7200)
math2019 <- c(14617,14019,10936,11395,7501,7478,9206,9433)
math19_20 <- c(math2019,math2020)
pMEp <- rep(poleisMath,2)
eti <- c(2019,2020)
etiEpan <- rep(eti,each=8)
mPinak <- data.frame(ETOS=etiEpan, TMHMA=pMEp, BATHMOS=math19_20)
```

```{r}
#| echo = F,
#| results = "asis",
#| message = FALSE
knitr::kable(mPinak) %>%
  kable_styling("striped", full_width = F) %>%
  scroll_box(width = "max-content", height = "200px")
```

Θα τον αλλάξουμε όμως λιγάκι ως εξής:

```{r}
mPinak2  <-  data.frame(ETOS=etiEpan,POLI=pMEp,BATHMOS=math19_20)
```

δηλαδή αλλάξαμε το όνομα της στήλης από `TMHMA` σε `POLI`. Οι λίστες `etiEpan`, `pMEp` και `math19_20` είναι οι ίδιες με αυτές που υπήρχαν.

```{r}
#| echo = F,
#| results = "asis",
#| message = FALSE
knitr::kable(mPinak2) %>%
  kable_styling("striped", full_width = F) %>%
  scroll_box(width = "max-content", height = "200px")
```

Ακολούθως ας υποθέσουμε ότι έχουμε έναν πίνακα που να δίνει την ευκολία πρόσβασης από την Κέρκυρα σε διάφορες πόλεις της Ελλάδας. Αυτός μπορεί να φτιαχτεί εισάγοντας αρχικά τις πόλεις:

```{r}
poleis  <- c("ath","thess","ioan","patra","samos","kriti","sparti","igoumen")
```

ακολούθως την αντίστοιχη ευκολία πρόσβασης:

```{r}
prosbasi <- c("metr","metr","eyk","metr","dysk","dysk","dysk","eyk")
```

και τέλος στοιχίζοντας τα παραπάνω σε πίνακα:

```{r}
prosPoleis  <-  data.frame(POLI=poleis,PROSBASI=prosbasi)
```

```{r}
#| echo = F,
#| results = "asis",
#| message = FALSE
knitr::kable(prosPoleis) %>%
  kable_styling("striped", full_width = F) %>%
  scroll_box(width = "max-content", height = "200px")
```

Με την συνάρτηση `merge()` θα συγχωνεύσουμε τους δύο αυτούς πίνακες. Γράφοντας:

```{r}
prosbTOMImath  <-  merge(x=mPinak2,y=prosPoleis,by="POLI")
```

έχουμε έναν νέο πίνακα, ονόματι `prosbTOMImath`, με την στήλη `POLI` να είναι τα κοινά των στηλών `POLI` των πινάκων `mPinak2` και `prosPoleis`. Τοιαύτη περιπτώσει οι πόλεις `igoumen`, `kast`, `lam` και `sparti` έχουν πάψει να υπάρχουν στον νέο πίνακα, αφού δεν εμφανίζονταν και στους δύο.

```{r}
#| echo = F,
#| results = "asis",
#| message = FALSE
knitr::kable(prosbTOMImath) %>%
  kable_styling("striped", full_width = F) %>%
  scroll_box(width = "max-content", height = "200px")
```

Από την άλλη, γράφοντας:

```{r}
prosbENOSImath  <-  merge(x=mPinak2,y=prosPoleis,by="POLI",all=TRUE)
```

έχουμε έναν άλλο πίνακα, ονόματι `prosbENOSImath`, ο οποίος στην στήλη `POLI` περιλαμβάνει όλες τις πόλεις που έδινε τόσο ο ένας όσο και ο άλλος πίνακας. Αξίζει να παρατηρήσουμε την ένδειξη **`NA`** (*Not Avaliable*) εκεί όπου έχουμε πόλη του πίνακα `mPinak2` που δεν ανήκει στον `prosPolei` (πχ η `lam`) ή το αντίστροφο (πχ η `sparti`).

```{r}
#| echo = F,
#| results = "asis",
#| message = FALSE
knitr::kable(prosbENOSImath) %>%
  kable_styling("striped", full_width = F) %>%
  scroll_box(width = "max-content", height = "200px")
```

Γράφοντας τώρα:

```{r}
prosbMEIONmath  <-  merge(x=mPinak2,y=prosPoleis,by="POLI",all.x=TRUE)
```

έχουμε έναν διαφορετικό πίνακα, ονόματι `prosbMEIONmath`, στον οποίο έχουμε κρατήσει από τον πίνακα `prosPoleis` μόνο όσες πόλεις υπήρχαν και στον `mPinak2`. Έτσι οι `igoumen` και `sparti` απουσιάζουν, ενώ αντίθετα έχουμε τις `kast` και `lam`, οι οποίες, προφανώς, έχουν ένδειξη **`NA`** στην στήλη `PROSBASI`.

```{r}
#| echo = F,
#| results = "asis",
#| message = FALSE
knitr::kable(prosbMEIONmath) %>%
  kable_styling("striped", full_width = F) %>%
  scroll_box(width = "max-content", height = "200px")
```

Τέλος, γράφοντας:

```{r}
mathMEIONprosb  <-  merge(x=mPinak2,y=prosPoleis,by="POLI",all.y=TRUE)
```

έχουμε έναν ακόμα πίνακα, ονόματι `mathMEIONprosb`, ο οποίος είναι το ανάποδο λίγο-πολύ του `prosbMEIONmath`. Σε αυτόν έχουμε κρατήσει από τον πίνακα `mPinak2` μόνο όσες πόλεις υπήρχαν και στον `prosPoleis`. Έτσι οι `kast` και `lam` απουσιάζουν, ενώ αντίθετα έχουμε τις `igoumen` και `sparti`, οι οποίες, προφανώς, έχουν ένδειξη **`NA`** στην στήλη `BATHMOS`.

```{r}
#| echo = F,
#| results = "asis",
#| message = FALSE
knitr::kable(mathMEIONprosb) %>%
  kable_styling("striped", full_width = F) %>%
  scroll_box(width = "max-content", height = "200px")
```

Συνολικά ο κώδικας αυτής της ενότητας είναι ο παρακάτω:

```{r}
#| eval = F
# Διαγραφή προηγούμενων δεδομένων
rm(list = ls())
# Από προηγούμενη φορά
poleisMath <- c("ath","thess","ioan","patra","samos","kriti","kast","lam")
math2020 <- c(14275,13450,10025,10675,3125,6250,5675,7200)
math2019 <- c(14617,14019,10936,11395,7501,7478,9206,9433)
math19_20 <- c(math2019,math2020)
pMEp <- rep(poleisMath,2)
eti <- c(2019,2020)
etiEpan <- rep(eti,each=8)
mPinak <- data.frame(ETOS=etiEpan, TMHMA=pMEp, BATHMOS=math19_20)
# Νέος κώδικας
mPinak2  <-  data.frame(ETOS=etiEpan,POLI=pMEp,BATHMOS=math19_20)
poleis  <- c("ath","thess","ioan","patra","samos","kriti","sparti","igoumen")
prosbasi <- c("metr","metr","eyk","metr","dysk","dysk","dysk","eyk")
prosPoleis  <-  data.frame(POLI=poleis,PROSBASI=prosbasi)
prosbTOMImath  <-  merge(x=mPinak2,y=prosPoleis,by="POLI")
prosbENOSImath  <-  merge(x=mPinak2,y=prosPoleis,by="POLI",all=TRUE)
prosbMEIONmath  <-  merge(x=mPinak2,y=prosPoleis,by="POLI",all.x=TRUE)
mathMEIONprosb  <-  merge(x=mPinak2,y=prosPoleis,by="POLI",all.y=TRUE)
```

## Συγχώνευση πινάκων κάτω-κάτω

Εδώ θα μελετήσουμε τις παραβιάσεις των Εθνικών Χωρικών Υδάτων και του Εθνικού Εναέριου Χώρου το 2019 από την Τουρκία. Οι πληροφορίες αντλήθηκαν από την σελίδα του ΓΕΕΘΑ ([εδώ](https://geetha.mil.gr/paravaseis-paraviaseis/thalassia-symvanta-archeio-paraviaseon/) κι [εδώ](https://geetha.mil.gr/paravaseis-paraviaseis/enaerios-choros-archeio-paravaseon-paraviaseon/)) και αφορούν τα έτη 2009-2020.

Αρχικά όμως διαγράφουμε τα προηγούμενα.

```{r}
rm(list = ls())
```

Αυτές αποθηκεύτηκαν σε δύο έγγραφα:

-   *ydataParab.xlsx* (για τα θαλάσια συμβάντα):

```{r}
#| echo = F,
#| results = "asis",
#| message = FALSE
if(!require(readxl)){
    install.packages("readxl")
    library(readxl)
}
ydataParab <- readxl::read_excel("ydataParab.xlsx")
knitr::kable(ydataParab) %>%
  kable_styling("striped", full_width = F) %>%
  scroll_box(width = "max-content", height = "200px")
```




-   και *enaerParab.xlsx* (για τα εναέρια):

```{r}
#| echo = F,
#| results = "asis",
#| message = FALSE
if(!require(readxl)){
    install.packages("readxl")
    library(readxl)
}
enaerParab <- readxl::read_excel("enaerParab.xlsx")
knitr::kable(enaerParab) %>%
  kable_styling("striped", full_width = F) %>%
  scroll_box(width = "100%", height = "200px")
```

Στόχος στην παρούσα ενότητα είναι να κατασκευαστεί ένας πίνακας τριών στηλών:

-   στήλη με όνομα μήνα,

-   στήλη με αριθμό συμβάντων,

-   στήλη με ένδειξη στο αν έχει παραβιαστεί ΕΧΥ ή ΕΕΧ.

Για να γίνει αυτό αρχικά γράφουμε τα παρακάτω, ώστε να κρατήσουμε μόνο τις στήλες που μας ενδιαφέρουν.:

```{r}
EXY_19 <- ydataParab[ydataParab$ETOS==2019,c("MHNAS","PARAB_EXY")]
EXY_19
EEX_19 <- enaerParab[enaerParab$ETOS==2019,c("MHNAS","PARAB_EEX")]
EEX_19
```

Ακολούθως γράφουμε:

```{r}
EXY_19$EIDOS <- rep("EXY",12)
EEX_19$EIDOS <- rep("EEX",12)
```

ώστε να προσθεθεί επιπλέον στήλη με το είδος της παραβίασης.

Στη συνέχεια **μετονομάζουμε** τα ονόματα των στηλών με τις παραβιάσεις, ώστε να έχουν το ίδιο όνομα. Αυτό θα γίνει ως εξής:

```{r}
names(EXY_19)[names(EXY_19) == "PARAB_EXY"] <- "PARABIASEIS"
names(EEX_19)[names(EEX_19) == "PARAB_EEX"] <- "PARABIASEIS"
```

Η δουλειά της επεξεργασίας των πινάκων έχει τελειώσει. Τώρα θα βάλουμε τον έναν κάτω από τον άλλο. Προς τούτο αρχικά εγκαθιστούμε το πακέτο `dplyr` γράφοντας:

```{r}
#| message = FALSE
if(!require(dplyr)){
    install.packages("dplyr")
    library(dplyr)
}
```

και ακολούθως γράφουμε:

```{r}
parabiaseis19 <- bind_rows(EXY_19, EEX_19)
```

οπότε έχουμε τον πίνακα που θέλαμε με το όνομα `parabiaseis19`.

```{r}
#| echo = F,
#| results = "asis",
#| message = FALSE
knitr::kable(parabiaseis19) %>%
  kable_styling("striped", full_width = F) %>%
  scroll_box(width = "max-content", height = "200px")
```

Συνολικά ο κώδικας αυτός έχει ως εξής:

```{r}
#| eval = F
rm(list = ls())
EXY_19 <- ydataParab[ydataParab$ETOS==2019,c("MHNAS","PARAB_EXY")]
EXY_19
EEX_19 <- enaerParab[enaerParab$ETOS==2019,c("MHNAS","PARAB_EEX")]
EEX_19
EXY_19$EIDOS <- rep("EXY",12)
EEX_19$EIDOS <- rep("EEX",12)
names(EXY_19)[names(EXY_19) == "PARAB_EXY"] <- "PARABIASEIS"
names(EEX_19)[names(EEX_19) == "PARAB_EEX"] <- "PARABIASEIS"
if(!require(dplyr)){
    install.packages("dplyr")
    library(dplyr)
}
parabiaseis19 <- bind_rows(EXY_19, EEX_19)
```

:::


# Αναδιαμόρφωση πίνακα {#αναδιαμόρφωση-πίνακα}

Εδώ θ’ ασχοληθούμε πάλι με τα δεδομένα εγκληματικότητας. Φυσικά, πρώτα καθαρίζουμε τις παλιές μεταβλητές.

```{r}
rm(list = ls())
```

Ο πίνακας, όπως θυμόμαστε είναι ο κάτωθι.

```{r}
#| echo = F,
#| results = "asis",
#| message = FALSE
if(!require(readxl)){
    install.packages("readxl")
    library(readxl)
}
egklimatikotita0 <- readxl::read_excel("egklimatikotita0.xlsx")
knitr::kable(egklimatikotita0) %>%
  kable_styling("striped", full_width = F) %>%
  scroll_box(width = "100%", height = "200px")
```

Σε αυτή την ενότητα θα επιχειρήσουμε να μετατρέψουμε έναν πλατύ πίνακα σε μακράς μορφής. Σε πρώτη φάση θα επιχειρήσουμε κάτι απλό:

```{r}
long_egl_simple <- stack(egklimatikotita0, select = c("HMEDAPOI","ALLODAPOI"))
```

```{r}
#| echo = F,
#| results = "asis",
#| message = FALSE
knitr::kable(long_egl_simple) %>%
  kable_styling("striped", full_width = F) %>%
  scroll_box(width = "max-content", height = "200px")
```

Εδώ φτιάξαμε έναν νέο πίνακα, όπου η μία στήλη (`ind`) αναφέρει την εθνικότητα των συμμετεχόντων στο κάθε έγκλημα και η άλλη (`values`) αναφέρει το πλήθος των ημεδαπών ή των αλλοδαπών αντίστοιχα σε κάθε περίπτωση. Με άλλα λόγια οι στήλες `HMEDAPOI` και `ALLODAPOI` του `egklimatikotita0` έχουν πάει η μία κάτω από την άλλη (`values`) και δίπλα σε κάθε τιμή της values γράφεται το αν πρόκειται για ημεδαπούς ή για αλλοδαπούς (`ind`).

Αν θέλουμε να κάνουμε πλατύ τον πίνακα `long_egl_simple`, τότε γράφουμε:

```{r}
short_egkl <- unstack(long_egl_simple, values ~ ind)
```

```{r}
#| echo = F,
#| results = "asis",
#| message = FALSE
knitr::kable(short_egkl) %>%
  kable_styling("striped", full_width = F) %>%
  scroll_box(width = "max-content", height = "200px")
```

Για πιο ενδιαφέροντες κι ελεγχόμενους πίνακες θα χρειαστούμε τις βιβλιοθήκες `reshape` και `reshape2`. Οπότε τις εγκαθιστούμε και τις χρησιμοποιούμε:

```{r}
#| message = FALSE
if(!require(reshape)){
    install.packages("reshape")
    library(reshape)
}
if(!require(reshape2)){
    install.packages("reshape2")
    library(reshape2)
}
```

Έτσι, γράφουμε:

```{r}
long_egkl_ethn <- melt(data = egklimatikotita0, 
                  id.vars = c("ETOS","EGKLHMA","TEL_NA", "APOPEIRES","EXIXNIASEIS"),
                  measure.vars = c("HMEDAPOI","ALLODAPOI"),
                  variable.name = "ETHNIKOTITA",
                  value.name = "PLHTHOS")
```

Τοιαύτη περιπτώσει έχουμε τον πίνακα `long_egkl_ethn`, όπου προέκυψε από τον `egklimatikotita0` (`data = egklimatikotita0`):

-   κρατώντας τις στήλες `ETOS`, `EGKLHMA`, `TEL_NA`, `APOPEIRES` και `EXIXNIASEIS` ως έχουν (`id.vars = c("ETOS","EGKLHMA","TEL_NA", "APOPEIRES","EXIXNIASEIS")`),

-   βάζοντας τις στήλες `HMEDAPOI` και `ALLODAPOI` τη μία κάτω από την άλλη (`measure.vars = c("HMEDAPOI","ALLODAPOI")`).

-   ονομάζοντας τη στήλη που θα αναφέρει την εθνικότητα ως `ETHNIKOTITA` (`variable.name = "ETHNIKOTITA"`) και

-   ονομάζοντας τη στήλη με τις τιμές των `HMEDAPOI` και `ALLODAPOI` ως `PLHTHOS` (`value.name = "PLHTHOS"`).

```{r}
#| echo = F,
#| results = "asis",
#| message = FALSE
knitr::kable(long_egkl_ethn) %>%
  kable_styling("striped", full_width = F) %>%
  scroll_box(width = "100%", height = "200px")
```

Ας πειραματιστούμε άλλο λίγο… Γράφουμε λοιπόν τον κώδικα:

```{r}
long_egkl_ethn2 <- melt(data = egklimatikotita0, 
                       id.vars = c("ETOS","EGKLHMA","TEL_NA","EXIXNIASEIS"),
                       measure.vars = c("HMEDAPOI","ALLODAPOI"),
                       variable.name = "ETHNIKOTITA",
                       value.name = "PLHTHOS")
```

Εν προκειμένω κάναμε τα ίδια με πριν, μόνο που διώξαμε τη στήλη `APOPEIRES` από τον τελικό πίνακα (`id.vars = c("ETOS","EGKLHMA","TEL_NA","EXIXNIASEIS")`).

```{r}
#| echo = F,
#| results = "asis",
#| message = FALSE
knitr::kable(long_egkl_ethn2) %>%
  kable_styling("striped", full_width = F) %>%
  scroll_box(width = "100%", height = "200px")
```

Θα πειραματιστούμε άλλο λίγο:

```{r}
long_egkl_katast <- melt(data = egklimatikotita0, 
                         id.vars = c("ETOS","EGKLHMA","HMEDAPOI","ALLODAPOI"),
                         measure.vars = c("TEL_NA", "APOPEIRES","EXIXNIASEIS"),
                         variable.name = "KATASTASH",
                         value.name = "PLHTHOS")
```

Εδώ έχουμε τον πίνακα `long_egkl_katast` όπου προέκυψε από τον `egklimatikotita0` (`data = egklimatikotita0`):

-   κρατώντας τις στήλες `ETOS`, `EGKLHMA`, `HMEDAPOI` και `ALLODAPOI` ως έχουν (`id.vars = c("ETOS","EGKLHMA","HMEDAPOI","ALLODAPOI")`),

-   βάζοντας τις στήλες `TEL_NA`, `APOPEIRES` κι `EXIXNIASEIS` τη μία κάτω από την άλλη (`measure.vars = c("TEL_NA", "APOPEIRES","EXIXNIASEIS")`).

-   ονομάζοντας τη στήλη που θα αναφέρει την εθνικότητα ως `KATASTASH` (`variable.name = "KATASTASH"`) και

-   ονομάζοντας τη στήλη με τις τιμές των `TEL_NA`, `APOPEIRES` κι `EXIXNIASEIS` ως `PLHTHOS` (`value.name = "PLHTHOS"`).

```{r}
#| echo = F,
#| results = "asis",
#| message = FALSE
knitr::kable(long_egkl_katast) %>%
  kable_styling("striped", full_width = F) %>%
  scroll_box(width = "100%", height = "200px")
```

Κι ένας τελευταίος πειραματισμός γράφοντας τις εντολές:

```{r}
long_egkl_katast2 <- melt(data = egklimatikotita0, 
                         id.vars = c("ETOS","EGKLHMA","ALLODAPOI"),
                         measure.vars = c("TEL_NA","EXIXNIASEIS"),
                         variable.name = "KATASTASH",
                         value.name = "PLHTHOS")
```

Όπου εδώ έχουμε το ίδιο με πριν, μόνο που δεν βάλαμε και τις τρεις στήλες `TEL_NA`, `APOPEIRES` κι `EXIXNIASEIS` τη μία κάτω από την άλλη, αλλά μόνο τις `TEL_NA` κι `EXIXNIASEIS` (`measure.vars = c("TEL_NA","EXIXNIASEIS")`). Με άλλα λόγια, δεν εμφανίζεται πουθενά η παράμετρος `APOPEIRES`.

```{r}
#| echo = F,
#| results = "asis",
#| message = FALSE
knitr::kable(long_egkl_katast2) %>%
  kable_styling("striped", full_width = F) %>%
  scroll_box(width = "100%", height = "200px")
```

Χρησιμοποιώντας τα πακέτα reshape και reshape2 μπορούμε επίσης να πλατύνουμε τον πίνακα. Γράφοντας:

```{r}
egklimatikotita0_wide1 <- dcast(egklimatikotita0, ETOS ~ EGKLHMA, value.var="TEL_NA")
```

κρατάμε τη στήλη `ETOS` ως έχει και απλώνουμε τις τιμές της στήλης `EGKLHMA` οριζοντίως ως ονόματα σε νέες στήλες. Οι τιμές κάτω από τις νέες στήλες είναι οι τιμές από την στήλη `TEL_NA` του αρχικού πίνακα. Προσοχή να βάζετε εντός εισαγωγικών την τιμή της παραμέτρου `value.var`.

```{r}
#| echo = F,
#| results = "asis",
#| message = FALSE
knitr::kable(egklimatikotita0_wide1) %>%
  kable_styling("striped", full_width = F) %>%
  scroll_box(width = "100%", height = "200px")
```

Από την άλλη γράφοντας:

```{r}
egklimatikotita0_wide2 <- dcast(egklimatikotita0, EGKLHMA ~ ETOS, value.var="TEL_NA")
```

έχουμε κρατήσει τη στήλη `EGKLHMA`, αλλά έχουμε μετατρέψει σε στήλες τη στήλη `ETOS`.

```{r}
#| echo = F,
#| results = "asis",
#| message = FALSE
knitr::kable(egklimatikotita0_wide2) %>%
  kable_styling("striped", full_width = F) %>%
  scroll_box(width = "100%", height = "200px")
```

Συνολικά ο κώδικας που χρησιμοποιήσαμε είναι ο κάτωθι:

```{r}
#| eval = F
rm(list = ls())
long_egl_simple <- stack(egklimatikotita0, select = c("HMEDAPOI","ALLODAPOI"))
short_egkl <- unstack(long_egl_simple, values ~ ind)
if(!require(reshape)){
    install.packages("reshape")
    library(reshape)
}
if(!require(reshape2)){
    install.packages("reshape2")
    library(reshape2)
}
long_egkl_ethn <- melt(data = egklimatikotita0, 
                  id.vars = c("ETOS","EGKLHMA","TEL_NA", "APOPEIRES","EXIXNIASEIS"),
                  measure.vars = c("HMEDAPOI","ALLODAPOI"),
                  variable.name = "ETHNIKOTITA",
                  value.name = "PLHTHOS")
long_egkl_ethn2 <- melt(data = egklimatikotita0, 
                       id.vars = c("ETOS","EGKLHMA","TEL_NA","EXIXNIASEIS"),
                       measure.vars = c("HMEDAPOI","ALLODAPOI"),
                       variable.name = "ETHNIKOTITA",
                       value.name = "PLHTHOS")
long_egkl_katast <- melt(data = egklimatikotita0, 
                         id.vars = c("ETOS","EGKLHMA","HMEDAPOI","ALLODAPOI"),
                         measure.vars = c("TEL_NA", "APOPEIRES","EXIXNIASEIS"),
                         variable.name = "KATASTASH",
                         value.name = "PLHTHOS")
long_egkl_katast2 <- melt(data = egklimatikotita0, 
                         id.vars = c("ETOS","EGKLHMA","ALLODAPOI"),
                         measure.vars = c("TEL_NA","EXIXNIASEIS"),
                         variable.name = "KATASTASH",
                         value.name = "PLHTHOS")
```
