---
title: "Σιλούρια υπόθεση"
author: "Κώστας Κούδας"
cache: TRUE
date: "`r Sys.Date()`"
format:
  html:
    toc: true
    number-sections: true
    fig-cap: true
---

```{r}
#| label = "setup",
#| include = FALSE
knitr::opts_chunk$set(echo = TRUE)
library(kableExtra)
```

```{r}
#| echo = F
rm(list = ls())
```

<div class="alert-danger">⚠️️ΥΠΟ ΚΑΤΑΣΚΕΥΗ⚠️</div>



Μεταφραστικές τροποποιήσεις

> Συνάντησα έναν ταξιδιώτη από χώρα αρχαία.
> Είπε: τεράστια, δίχως κορμό, δυο πόδια πέτρινα
> υψώνονται στην έρημο. Πλάι τους, μισοβυθισμένο στην άμμο
> κείτεται ένα πρόσωπο φαγωμένο, με βλέμμα βλοσυρό,
> με χείλια σουφρωμένα κι ένα περιφρονητικό χαμόγελο ψυχρής κυριαρχίας,
>  λένε ο γλύπτης τους πως διάβασε σωστά τα πάθη
> που ακόμη ζούνε, χαραγμένα στ' άψυχα ετούτα πράγματα,
> αφού χάθηκαν το χέρι που τα αποτύπωσε και η καρδιά που τα 'θρεψε.
> Και πάνω στο κρηπίδι αυτές οι λέξεις αχνοφαίνονται:
> «Οζυμανδίας τ' όνομά μου, ο Βασιλεύς των Βασιλέων,
> κοιτάξτε τα έργα μου, ω ισχυροί, κι απελπιστείτε!»
> Άλλο τίποτα δεν μένει. Γύρω από τη φθορά
> των κολοσσιαίων ερειπίων, απέραντη, γυμνή,
> μόνη η έρημος, κι επίπεδη, απλώνεται μακριά
>
> *Percy Bysshe Shelley*

καθημερινή

> Συνάντησα έναν ταξιδιώτη από χώρα αρχαία.
> Είπε: τεράστια, δίχως κορμό, δυο πόδια πέτρινα
> υψώνονται στην έρημο. Κοντά τους, μες στην άμμο
> βυθισμένο, ένα θρυμματισμένο πρόσωπο· τα σκυθρωπά του
> χείλη, πτυχωμένα σ' ένα χαμόγελο ψυχρής υπεροχής,
> λένε ο γλύπτης τους πως διάβασε σωστά αυτά τα πάθη
> που ακόμη ζούνε χαραγμένα στ' άψυχα ετούτα πράγματα
> το χέρι που τα περιγέλασε και την καρδιά που τα 'θρεψε.
> Και πάνω στο κρηπίδι αυτές οι λέξεις αχνοφαίνονται:
> «Οζυμανδίας τ' όνομά μου, ο Βασιλεύς των Βασιλέων,
> κοιτάξτε τα έργα μου, ω ισχυροί, κι απελπιστείτε!»
> Άλλο τίποτα δεν μένει. Γύρω από τη φθορά
> των κολοσσιαίων ερειπίων, απέραντη, γυμνή,
> μόνη η έρημος, κι επίπεδη, απλώνεται μακριά
>
> *Percy Bysshe Shelley*



Βασική ιδέα αυτή:
https://ourworldindata.org/wild-mammals-birds-biomass

Σε κάθε πληθυσμό υπό κατάρευση, θα υπάρχουν 2 ομάδες όντων:

- Μια πολύ μεγάλη με την τροφή του κυρίαρχου.

- Μια μεγάλη, ο κυρίαρχος.

- Κάποια μικρά υπολείματα των άγριων μορφών ζωής.

Τα παραπάνω μεγάθη μετριώνται σε ποσότητες άνθρακα.

Ίσως να είναι χρήσιμη και η ποικιλότητα Shannon

Η πυκνότητα πληθυσμού ίσως να είναι επίσης ένδειξη
