---
title: "Μέθοδοι ταξινόμησης"
author: "Κώστας Κούδας"
cache: TRUE
date: "`r Sys.Date()`"
format:
  html:
    toc: true
    toc-depth: 4
    number-sections: true
    fig-cap: true
---

```{r}
# Καθαρισμός μνήμης R.
rm(list = ls())
```


# Selection Sort - Ταξονόμηση με επιλογή

Η ταξινόμηση με επιλογή λειτουργεί ως εξής:
 
Ας φανταστούμε ότι έχουμε ανακατεμένους αριθμούς. Ο αλγόριθμος Selection Sort κάνει τα εξής βήματα:

1. Ψάχνει σε ΟΛΗ τη λίστα για να βρει το μικρότερο στοιχείο.

::: {.callout-note collapse="true"}
## Επί παραδείγματι

Ας ξεκινήσουμε με την αταξινόμητη λίστα $(4, 10, 3, 5, 1)$. Η μικρότερη λύση που εντοπίζουμε είναι η:

```
Εύρεση μικρότερου 🔎

(4, 10, 3, 5, [1])
```

:::

2. Το βάζει στην πρώτη θέση (ανταλλάσσοντάς το με ό,τι ήταν εκεί).

::: {.callout-note collapse="true"}
## Επί παραδείγματι

Εναλλάσουμε, δηλαδή, το $1$ με το $4$ της $(4, 10, 3, 5, 1)$:

```
Ανταλλαγή. Κατασκευή ημι-ταξινομημένης λίστας 🔄 

(1 | 10, 3, 5, 4)
```

:::

3. Τώρα ψάχνει στην ΥΠΟΛΟΙΠΗ λίστα για το μικρότερο στοιχείο της.

::: {.callout-note collapse="true"}
## Επί παραδείγματι

```
Εύρεση μικρότερου 🔎

(1 | 10, [3], 5, 4)
```

:::

4. Το βάζει στη δεύτερη θέση (πάλι με ανταλλαγή).

::: {.callout-note collapse="true"}
## Επί παραδείγματι

Εναλλάσουμε, δηλαδή, το $3$ με το $10$ της $(1, 10, 3, 5, 4)$:

```
Ανταλλαγή. Κατασκευή ημι-ταξινομημένης λίστας 🔄 

(1, 3 | 10, 5, 4)
```

:::

5. Συνεχίζει έτσι μέχρι να ταξινομηθούν όλα τα στοιχεία.

::: {.callout-note collapse="true"}
## Επί παραδείγματι

Εύρεση μικρότερου 🔎 

(1, 3 | 10, [5], 4)

Ανταλλαγή. Κατασκευή ημι-ταξινομημένης λίστας 🔄 

(1, 3, 5 | 10, 4)

Εύρεση μικρότερου 🔎 

(1, 3, 5 | 10, [4])

Ανταλλαγή. Κατασκευή ημι-ταξινομημένης λίστας 🔄 

(1, 3, 5 , 4 | 10)

Απομένει μόνο το 10, που είναι αυτομάτως στη σωστή θέση.

(1, 3, 5 , 4 | 10)

ΤΕΛΟΣ ⛔


:::

::: {.callout-tip}
## Εν συντομία

Είναι σαν να ταξινομείς τραπουλόχαρτα επιλέγοντας κάθε φορά το μικρότερο στοιχείο που απομένει.
:::



```{r}
selectionSort <- function(arr) {
  # Παίρνουμε το μήκος της λίστας (πόσα στοιχεία έχει)
  n <- length(arr)
  
  # Ξεκινάμε ένα βρόχο που θα τρέξει n-1 φορές
  # (Δεν χρειάζεται να ελέγξουμε το τελευταίο στοιχείο γιατί θα είναι ήδη στη σωστή θέση)
  for (i in 1:(n-1)) {
    
    # Υποθέτουμε ότι το τρέχον στοιχείο (i) είναι το μικρότερο
    min_idx <- i
    
    # Ψάχνουμε στα υπόλοιπα στοιχεία (από i+1 μέχρι το τέλος)
    # για να βρούμε αν υπάρχει κάτι μικρότερο
    if (i < n) {  # Ελέγχουμε αν υπάρχουν ακόμα στοιχεία για σύγκριση
      for (j in (i+1):n) {
        # Αν βρούμε στοιχείο μικρότερο από το τρέχον "μικρότερο"
        if (arr[j] < arr[min_idx]) {
          # Ενημερώνουμε τη θέση του μικρότερου στοιχείου
          min_idx <- j
        }
      }
    }
    
    # Αν βρήκαμε κάποιο μικρότερο στοιχείο (min_idx άλλαξε)
    if (min_idx != i) {
      # Κάνουμε ανταλλαγή: το μικρότερο στοιχείο πηγαίνει στη θέση i
      temp <- arr[i]           # Αποθηκεύουμε προσωρινά το στοιχείο στη θέση i
      arr[i] <- arr[min_idx]   # Βάζουμε το μικρότερο στη θέση i
      arr[min_idx] <- temp     # Βάζουμε το προηγούμενο στοιχείο στη θέση του μικρότερου
    }
  }
  
  # Επιστρέφουμε την ταξινομημένη λίστα
  return(arr)
}
```

Ελέγχουμε τη λειτουργικότητα του κώδικα:

```{r}
# Αρχική λίστα
test_array <- c(64, 34, 25, 12, 22, 11, 90, 88, 45, 50, 33, 17, 78)
print(test_array)

# SELECTION SORT
print(selectionSort(test_array))
```

# Insertion Sort - Ταξινόμηση με παρεμβολή

Ας ξεκινήσουμε πάλι με μια λίστα ανακατεμένων αριθμών, τους οποίους θα βάλουμε σε αύξουσα σειρά (από αριστερά προς δεξιά). Η ταξινόμηση με παρεμβολή λειτουργεί ως εξής:

1. Ξεκινάμε με το πρώτο στοιχείο αριστερά, το οποίο θεωρούμε προσορινώς ήδη «ταξινομημένο».

::: {.callout-note collapse="true"}
## Επί παραδείγματι

Ας ξεκινήσουμε πάλι με την αταξινόμητη λίστα $(4, 10, 3, 5, 1)$. Επιλέγουμε το πρώτο στοιχείο της ως χώρο «ταξινομημένης» περιοχής:

```
Ημι-ταξινομημένη λίστα 🌗

(4 | 10, 3, 5, 1)
```

:::


2. Παίρνουμε το επόμενο στοιχείο και το συγκρίνουμε με τα στοιχεία στο ταξινομημένο μέρος (αριστερά του).

::: {.callout-note collapse="true"}
## Επί παραδείγματι

Εν προκειμένω συγκρίνουμε το $10$ με τα στοιχεία της $(4)$, δηλαδή μόνο με το $4$.

```
Επιλογή 🔎

(4 | [10], 3, 5, 1)

Σύγκριση 🆚

4 < 10
```

:::

3. Αν είναι μικρότερο το 2ο στοιχείο, το *παρεμβάλουμε* στη σωστή θέση μέσα στο ταξινομημένο μέρος, μετακινώντας όλα τα μεγαλύτερα στοιχεία μία θέση δεξιά.

::: {.callout-note collapse="true"}
## Επί παραδείγματι

Αφού προέκυψε $10>4$, δεν θα υπάρξει μετακίνηση. Απλά η ταξινομημένη περιοχή θα επεκταθεί.

```
Ημι-ταξινομημένη λίστα 🌗

(4, 10 | 3, 5, 1)
```

:::

4. Παίρνουμε το επόμενο στοιχείο και το συγκρίνουμε με τα στοιχεία στο ταξινομημένο μέρος (αριστερά του).

::: {.callout-note collapse="true"}
## Επί παραδείγματι

Εν προκειμένω συγκρίνουμε το $10$ με τα στοιχεία της $(4)$, δηλαδή μόνο με το $4$.

```
Επιλογή 🔎

(4, 10 | [3], 5, 1)

Σύγκριση 🆚

3 < 4 < 10
```

:::

7. Το *παρεμβάλουμε* στη σωστή θέση μέσα στο ταξινομημένο μέρος, μετακινώντας τα μεγαλύτερα στοιχεία προς τα δεξιά.

::: {.callout-note collapse="true"}
## Επί παραδείγματι

Αφού προέκυψε $3<4<10$, θα μετακινηθούν τα στοιχεία της ταξινομημένης λίστας μία θέση δεξιά.

```
Ημι-ταξινομημένη λίστα 🌗

(3, 4, 10 | 5, 1)

```

:::

8. Συνεχίζουμε έτσι και με τα επόμενα στοιχεία, μέχρις εξαντλήσεως της λίστας.

::: {.callout-note collapse="true"}
## Επί παραδείγματι

Εν προκειμένω συγκρίνουμε το $10$ με τα στοιχεία της $(4)$, δηλαδή μόνο με το $4$.

```
Επιλογή 🔎

(3, 4, 10 | [5], 1)

Σύγκριση 🆚

3 < 4 < 5 < 10

Ημι-ταξινομημένη λίστα 🌗

(3, 4, 5, 10 | 1)

Επιλογή 🔎

(3, 4, 5, 10 | [1])

Σύγκριση 🆚

1 < 3 < 4 < 5 < 10

Ημι-ταξινομημένη λίστα 🌗

(1, 3, 4, 5, 10 | )

Ταξινομημένη λίστα 🌕

(1, 3, 4, 5, 10 )

ΤΕΛΟΣ ⛔


```

:::



::: {.callout-tip}
## Εν συντομία

Είναι σαν να προσθέτεις τραπουλόχαρτα ένα-ένα σε μια ήδη ταξινομημένη στοίβα, βάζοντας κάθε νέο χαρτί στη σωστή του θέση.
:::



```{r}
insertionSort <- function(arr) {
  # Παίρνουμε το μήκος της λίστας
  n <- length(arr)
  
  # Ξεκινάμε από το δεύτερο στοιχείο (θέση 2)
  # γιατί το πρώτο θεωρείται ήδη "ταξινομημένο"
  for (i in 2:n) {
    
    # Κρατάμε το τρέχον στοιχείο που θέλουμε να παρεμβάλουμε
    key <- arr[i]
    
    # Ξεκινάμε από τη θέση αριστερά του τρέχοντος στοιχείου
    j <- i - 1
    
    # Μετακινούμε όλα τα στοιχεία που είναι μεγαλύτερα από το key
    # μία θέση δεξιά, για να κάνουμε χώρο για το key
    while (j > 0 && arr[j] > key) {
      # Μετακινούμε το στοιχείο μία θέση δεξιά
      arr[j + 1] <- arr[j]
      # Προχωράμε στο προηγούμενο στοιχείο (αριστερά)
      j <- j - 1
    }
    
    # Όταν βρούμε τη σωστή θέση (ή φτάσουμε στην αρχή)
    # βάζουμε το key στη θέση j+1
    arr[j + 1] <- key
  }
  
  # Επιστρέφουμε την ταξινομημένη λίστα
  return(arr)
}
```


Ελέγχουμε τη λειτουργικότητα του κώδικα:

```{r}
# Αρχική λίστα η κάτωθι (από πριν)
# (64, 34, 25, 12, 22, 11, 90, 88, 45, 50, 33, 17, 78)
print(test_array)

# INSERTION SORT
print(insertionSort(test_array))

```

# Shell Sort - Ταξινόμηση παρεμβολής με φθίνοντα διαστήματα 

Η Shell Sort είναι μια βελτιωμένη έκδοση της Insertion Sort:

1. Αντί να συγκρίνουμε μόνο γειτονικά στοιχεία, συγκρίνουμε στοιχεία που απέχουν μια συγκεκριμένη απόσταση (`gap`$<\frac{n}{3}$, όπου $n$ το πλήθος των προς ταξινόμισιν αριθμών).
2. Ξεκινάμε με μεγάλο `gap` και το μικραίνουμε σταδιακά.
3. Για κάθε διάστημα, εφαρμόζουμε Insertion Sort στα στοιχεία που απέχουν αυτό το `gap`.
4. Όταν το `gap` γίνει 1, κάνουμε μια τελική Insertion Sort.

::: {.callout-tip}
## Εν συντομία

Η ιδέα είναι ότι μετακινώντας πρώτα στοιχεία σε μεγάλες αποστάσεις, φέρνουμε τα στοιχεία πιο κοντά στην τελική τους θέση, οπότε η τελική Insertion Sort είναι πολύ πιο γρήγορη.
:::



::: {.panel-tabset}
 
## Με διαστήματα που μειώνονται στο μισό

::: {.callout-note collapse="true"}
## Επί παραδείγματι

Ας ξεκινήσουμε πάλι με την $(4, 10, 3, 5, 1)$. Δεδομένου ότι αυτή έχει $5$ στοιχεία, έχουμε ότι το αρχικό `gap` θα είναι $\operatorname{floor}\left(\frac{5}{2}\right)=2$, όπερ σημαίνει ότι συγκρίνουμε τα στοιχεία που απέχουν $2$ θέσεις. Δηλαδή έχουμε προς σύγκριση τις δύο υπο-λίστες:

$$
L_1=(4, 𖤓, 3, 𖤓, 1) \text{ και } L_2=(𖤓, 10, 𖤓, 5, 𖤓)
$$

Ξεκινάμε ταξινομώντας με Insertion Sort την κάθε μία λίστα $L_1$, $L_2$:

```
Ημι-ταξινομημένη λίστα 🌗

L1=(4 | 𖤓, 3, 𖤓, 1)

Επιλογή 🔎

L1=(4 | 𖤓, [3], 𖤓, 1)

Σύγκριση 🆚

4 > 3

Ημι-ταξινομημένη λίστα 🌗

L1=(3, 𖤓, 4 | 𖤓, 1)

Επιλογή 🔎

L1=(3, 𖤓, 4 | 𖤓, [1])

Σύγκριση 🆚

1 < 3 < 4

Ημι-ταξινομημένη λίστα 🌗

L1=(1, 𖤓, 3, 𖤓, 4)

Ημι-ταξινομημένη λίστα 🌗

L2=(𖤓, 10 | 𖤓, 5, 𖤓)

Επιλογή 🔎

L2=(𖤓, 10 | 𖤓, [5], 𖤓)

Σύγκριση 🆚

10 > 5

Ημι-ταξινομημένη λίστα 🌗

L2=(𖤓, 5, 𖤓, 10, 𖤓)


```

Συνδυάζοντας τα δύο αποτελέσματα έχουμε την ημι-ταξινομημένη λίστα:

$$
L= (1, 5, 3, 10, 4)
$$


Στο επόμενο βήμα μειώνουμε το `gap` στο μισό, ήτοι γίνεται $\operatorname{floor}\left(\frac{2}{1}\right)=1$. Αυτό σημαίνει ότι η λίστα, της οποίας τα στοιχεία θα ταξινομηθούν μέσω Insertion Sort, προκύπτει από τα στοιχεία της $L$ που απέχουν μία θέση. Προφανώς αυτή είναι η ίδια η $L$. Έχουμε, λοιπόν:


```
Ημι-ταξινομημένη λίστα 🌗

(1 | 5, 3, 10, 4)

Επιλογή 🔎

(1 | [5], 3, 10, 4)

Σύγκριση 🆚

1 < 5

Ημι-ταξινομημένη λίστα 🌗

(1, 5 | 3, 10, 4)

Επιλογή 🔎

(1, 5 | [3], 10, 4)

Σύγκριση 🆚

1 < 3 < 5

Ημι-ταξινομημένη λίστα 🌗

(1, 3, 5 | 10, 4)

Επιλογή 🔎

(1, 3, 5 | [10], 4)

Σύγκριση 🆚

5 < 10

Ημι-ταξινομημένη λίστα 🌗

(1, 3, 5, 10 | 4)

Επιλογή 🔎

(1, 3, 5, 10 | [4])

Σύγκριση 🆚

3 < 4 < 5

Ημι-ταξινομημένη λίστα 🌗

(1, 3, 4, 5, 10)

ΤΕΛΟΣ ⛔

```

:::

```{r}
shellSort <- function(arr) {
  # Παίρνουμε το μήκος της λίστας
  n <- length(arr)
  
  # Ξεκινάμε με διάστημα ίσο με το μισό του μήκους της λίστας
  gap <- floor(n / 2)
  
  # Συνεχίζουμε όσο το διάστημα είναι μεγαλύτερο από 0
  while (gap > 0) {
    
    # Για κάθε στοιχείο από τη θέση gap μέχρι το τέλος
    for (i in (gap + 1):n) {
      
      # Κρατάμε το τρέχον στοιχείο που θέλουμε να παρεμβάλουμε
      temp <- arr[i]
      
      # Ξεκινάμε από τη θέση i
      j <- i
      
      # Μετακινούμε τα στοιχεία που απέχουν gap θέσεις και είναι
      # μεγαλύτερα από το temp, μία θέση δεξιά
      while (j > gap && arr[j - gap] > temp) {
        # Μετακίνηση του στοιχείου
        arr[j] <- arr[j - gap]
        # Προχωράμε πίσω κατά gap θέσεις
        j <- j - gap
      }
      
      # Βάζουμε το temp στη σωστή θέση
      arr[j] <- temp
    }
    
    # Μειώνουμε το διάστημα στο μισό (ακέραιη διαίρεση)
    gap <- floor(gap / 2)
  }
  
  # Επιστρέφουμε την ταξινομημένη λίστα
  return(arr)
}
```
 

Ελέγχουμε τη λειτουργικότητα του κώδικα:

```{r}
# Αρχική λίστα η κάτωθι (από πριν)
# (64, 34, 25, 12, 22, 11, 90, 88, 45, 50, 33, 17, 78)
print(test_array)

# SHELL SORT
print(shellSort(test_array))

```

 
## Με ακολουθία Knuth (1, 4, 13, 40, 121, ...) 

Αυτή η ακολουθία υπολογίζεται με τον αναδρομικό τύπο: `gap = 3*gap + 1`. Δηλαδή έχουμε  `gap`$=\frac{3^k-1}{2}$, όπου φυσικά αρχίζουμε με το μεγαλύτερο `gap`, όπως πριν.

::: {.callout-note collapse="true"}
## Επί παραδείγματι

Ας ξεκινήσουμε και αυτή τη φορά με την $(4, 10, 3, 5, 1)$. Δεδομένου ότι αυτή έχει $5$ στοιχεία, πρέπει να βρούμε το μεγαλύτερο gap από την ακολουθία Knuth που είναι μικρότερο από το $5$. Έχουμε, δηλαδή, `gap`$=4$, όπερ σημαίνει ότι συγκρίνουμε τα στοιχεία που απέχουν $4$ θέσεις.

Όπως και στην προηγούμενη εκδοχή της Shell Sort, έτσι κι εδώ θα εφαρμόσουμε Insertion Sort σε κάποιες υπο-λίστε της $(4, 10, 3, 5, 1)$. Συγκεκριμένα:

$$
L_1=(4, 𖤓, 𖤓, 𖤓, 1)
$$

$$
L_2=(𖤓, 10, 𖤓, 𖤓, 𖤓)
$$

$$
L_3=(𖤓, 𖤓, 3, 𖤓, 𖤓)
$$

$$
L_4=(𖤓, 𖤓, 𖤓, 5, 𖤓)
$$


```
Ημι-ταξινομημένη λίστα 🌗

L1=(4 | 𖤓, 𖤓, 𖤓, 1)

Επιλογή 🔎

L1=(4 | 𖤓, 𖤓, 𖤓, [1])

Σύγκριση 🆚

4 > 1

Ημι-ταξινομημένη λίστα 🌗

L1=(1, 𖤓, 𖤓, 𖤓, 4)

---

Οι υπόλοιπες υπο-λίστες L2, L3, L4 έχουν από ένα μόνο στοιχείο,
οπότε θεωρούνται ήδη ταξινομημένες:

L2=(𖤓, 10, 𖤓, 𖤓, 𖤓)
L3=(𖤓, 𖤓, 3, 𖤓, 𖤓)
L4=(𖤓, 𖤓, 𖤓, 5, 𖤓)
```
Συνδυάζοντας τα αποτελέσματα έχουμε:

$$
L=(1, 10, 3, 5, 4)
$$

Το επόμενο `gap` στην ακολουθία Knuth είναι $1$ (πάμε προς τα πίσω στην ακολουθία). Έτσι, τώρα συγκρίνουμε γειτονικά στοιχεία (`gap`$=1$), άρα εφαρμόζουμε κανονική Insertion Sort στην $L$:

```
Ημι-ταξινομημένη λίστα 🌗

(1 | 10, 3, 5, 4)

Επιλογή 🔎

(1 | [10], 3, 5, 4)

Σύγκριση 🆚

1 < 10

Ημι-ταξινομημένη λίστα 🌗

(1, 10 | 3, 5, 4)

Επιλογή 🔎

(1, 10 | [3], 5, 4)

Σύγκριση 🆚

1 < 3 < 10

Ημι-ταξινομημένη λίστα 🌗

(1, 3, 10 | 5, 4)

Επιλογή 🔎

(1, 3, 10 | [5], 4)

Σύγκριση 🆚

3 < 5 < 10

Ημι-ταξινομημένη λίστα 🌗

(1, 3, 5, 10 | 4)

Επιλογή 🔎

(1, 3, 5, 10 | [4])

Σύγκριση 🆚

3 < 4 < 5

Ημι-ταξινομημένη λίστα 🌗

(1, 3, 4, 5, 10)

ΤΕΛΟΣ ⛔
```

:::

```{r}
shellSort2 <- function(arr) {
  n <- length(arr)
  
  # Αν ο πίνακας είναι κενός ή έχει 1 στοιχείο, επέστρεψέ τον ως έχει
  if (n <= 1) return(arr)
  
  gap <- 1
  while (gap < n / 3) {
    gap <- 3 * gap + 1
  }
  
  while (gap > 0) {
    # Προσθήκη ελέγχου: Μόνο αν το gap + 1 δεν ξεπερνά το n
    if (gap + 1 <= n) {
      for (i in (gap + 1):n) {
        temp <- arr[i]
        j <- i
        
        # Προσθέτουμε και έναν έλεγχο !is.na(temp) για extra ασφάλεια
        while (j > gap && !is.na(arr[j - gap]) && arr[j - gap] > temp) {
          arr[j] <- arr[j - gap]
          j <- j - gap
        }
        arr[j] <- temp
      }
    }
    gap <- floor(gap / 3)
  }
  
  return(arr)
}
```

Ελέγχουμε τη λειτουργικότητα του κώδικα:

```{r}
# Αρχική λίστα η κάτωθι (από πριν)
# (64, 34, 25, 12, 22, 11, 90, 88, 45, 50, 33, 17, 78)
print(test_array)

# SHELL SORT 2 (Knuth)
print(shellSort2(test_array))

```

:::



# Bubble Sort - Ταξινόμηση με αντιμετάθεση






::: {.panel-tabset}

## Βασική έκδοση

Η ταξινόμηση με αντιμετάθεση (φυσαλίδα) λειτουργεί ως εξής:

1. Διατρέχουμε τη λίστα από την αρχή μέχρι το τέλος συγκρίνοντας κάθε ζευγάρι διαδοχικών στοιχείων. Αν είναι στη λάθος σειρά (το μεγαλύτερο πρέπει να είναι δεξιά), τα αντιμεταθέτουμε.

::: {.callout-note collapse="true"}
## Επί παραδείγματι


Ξεκινάμε για άλλη μια φορά με τη λίστα $(4, 10, 3, 5, 1)$. 

1. Αρχίζουμε με τη σύγκριση 1ου-2ου στοιχείου, ήτοι των $4$ και $10$. Επειδή $4<10$, τ' αφήνουμε ως έχουν:

$$
(4, 10, 3, 5, 1)
$$

2. Συνεχίζουμε με τη σύγκριση 2ου-3ου στοιχείου, ήτοι των $10$ και $3$. Επειδή $10>3$, τα αντιμεταθέτουμε:

$$
(4, 3, 10, 5, 1)
$$

3. Συνεχίζουμε με τη σύγκριση 3ου-4ου στοιχείου (της νέας λίστας), ήτοι των $10$ και $5$. Επειδή $10>5$, τα αντιμεταθέτουμε:

$$
(4, 3, 5, 10, 1)
$$

4. Συνεχίζουμε με τη σύγκριση 4ου-5ου στοιχείου (της νέας λίστας), ήτοι των $10$ και $1$. Επειδή $10>1$, τα αντιμεταθέτουμε:

$$
(4, 3, 5, 1, 10)
$$

Παρατηρούμε ότι το $10$, δηλαδή το μέγιστο της λίστας μας, ανέβηκε σαν φυσσαλίδα πάνω-πάνω.

:::

2. Επαναλαμβάνουμε αυτή τη διαδικασία πολλές φορές.


::: {.callout-note collapse="true"}
## Επί παραδείγματι

Συνεχίζουμε από εκεί που έμεινε η $(4, 3, 5, 1, 10)$.

```
Σύγκριση 🆚

4>3

Αντιμετάθεση  🔄 

(3, 4, 5, 1, 10)

Σύγκριση 🆚

4<5

Παραμένουν ίδια  ✅

(3, 4, 5, 1, 10)

Σύγκριση 🆚

5>1

Αντιμετάθεση  🔄 

(3, 4, 1, 5, 10)

Το 2ο σε μέγεθος στοιχείο (5) έφτασε στην 2η από το τέλος θέση, άρα τέλος αυτός ο βρόχος ⛔

Σύγκριση 🆚

3<4

Παραμένουν ίδια  ✅

(3, 4, 1, 5, 10)

Σύγκριση 🆚

4>1

Αντιμετάθεση  🔄 

(3, 1, 4, 5, 10)

Το 3ο σε μέγεθος στοιχείο (4) έφτασε στην 3η από το τέλος θέση, άρα τέλος αυτός ο βρόχος ⛔

Σύγκριση 🆚

3>1

Αντιμετάθεση  🔄 

(1, 3, 4, 5, 10)

Το 4ο και το 5ο σε μέγεθος στοιχείο (1, 3) έφτασαν στην 4η και την 5η αντίστοιχα από το τέλος θέση, άρα ΤΕΛΟΣ ⛔


```

:::


::: {.callout-tip}
## Εν συντομία

Το κάθε στοιχείο ανέρχεται προς τα πάνω μέχρι να συναντήσει κάποιο μεγαλύτερο.

:::

```{r}
bubbleSort <- function(arr) {
  # Παίρνουμε το μήκος της λίστας
  n <- length(arr)
  
  # Εξωτερικός βρόχος: επαναλαμβάνουμε τη διαδικασία n-1 φορές
  # (Κάθε φορά ένα στοιχείο "φτάνει" στη σωστή θέση στο τέλος)
  for (i in 1:(n-1)) {
    
    # Εσωτερικός βρόχος: διατρέχουμε τη λίστα συγκρίνοντας γειτονικά στοιχεία
    # Σταματάμε στο n-i γιατί τα i τελευταία στοιχεία είναι ήδη στη σωστή θέση
    for (j in 1:(n-i)) {
      
      # Συγκρίνουμε το τρέχον στοιχείο με το επόμενο
      if (arr[j] > arr[j + 1]) {
        # Αν το τρέχον είναι μεγαλύτερο, τα αντιμεταθέτουμε
        temp <- arr[j]           # Αποθηκεύουμε προσωρινά το πρώτο στοιχείο
        arr[j] <- arr[j + 1]     # Βάζουμε το δεύτερο στη θέση του πρώτου
        arr[j + 1] <- temp       # Βάζουμε το πρώτο στη θέση του δεύτερου
      }
    }
  }
  
  # Επιστρέφουμε την ταξινομημένη λίστα
  return(arr)
}
```

Ελέγχουμε τη λειτουργικότητα του κώδικα:

```{r}
# Αρχική λίστα η κάτωθι (από πριν)
# (64, 34, 25, 12, 22, 11, 90, 88, 45, 50, 33, 17, 78)
print(test_array)

# BUBBLE SORT
print(bubbleSort(test_array))

```



## Βελτιστοποιημένη έκδοση

Αυτή η έκδοση σταματά νωρίτερα αν η λίστα ταξινομηθεί πριν ολοκληρωθούν όλες οι επαναλήψεις. Συγκεκριμένα, η διαφορά με τη βασική έκδοση είναι η σημαία `swapped` που ελέγχει αν έγινε κάποια ανταλλαγή. Αν σε μια ολόκληρη διέλευση δεν γίνει ανταλλαγή, η λίστα είναι ταξινομημένη και σταματάμε.

::: {.callout-note collapse="true"}
## Επί παραδείγματι


Ξεκινάμε και αυτή τη φορά με τη λίστα $(4, 10, 3, 5, 1)$. Ας δούμε τον 1ο βρόχο

```
swapped=F 👎

Σύγκριση 🆚

4<10

Παραμένουν ίδια  ✅

(4, 10, 3, 5, 1)

swapped=F 👎

Σύγκριση 🆚

10>3

Αντιμετάθεση  🔄 

(4, 3, 10, 5, 1)

swapped=T 👍

Σύγκριση 🆚

10>5

Αντιμετάθεση  🔄 

(4, 3, 5, 10, 1)

swapped=Τ (από πριν) 👍

Σύγκριση 🆚

10>1

Αντιμετάθεση  🔄 

(4, 3, 5, 1, 10)

swapped=Τ (από πριν) 👍

```

Καθόσον `swapped=Τ`, συνεχίζουμε στον επόμενο βρόχο θέτοντας `swapped=F`.

```
swapped=F   👎

Σύγκριση 🆚

4>3

Αντιμετάθεση  🔄 

(3, 4, 5, 1, 10)

swapped=Τ 👍

Σύγκριση 🆚

4<5

Παραμένουν ίδια  ✅

(3, 4, 5, 1, 10)

swapped=Τ (από πριν) 👍

Σύγκριση 🆚

5>1

Αντιμετάθεση  🔄 

(3, 4, 1, 5, 10)

swapped=Τ (από πριν) 👍


```

Καθόσον `swapped=Τ`, συνεχίζουμε στον επόμενο βρόχο θέτοντας `swapped=F`.

```
swapped=F   👎

Σύγκριση 🆚

3<4

Παραμένουν ίδια  ✅

(3, 4, 1, 5, 10)

swapped=F   👎

Σύγκριση 🆚

4>1

Αντιμετάθεση  🔄 

(3, 1, 4, 5, 10)

swapped=Τ 👍


```

Καθόσον `swapped=Τ`, συνεχίζουμε στον επόμενο βρόχο θέτοντας `swapped=F`.


```
swapped=F   👎

Σύγκριση 🆚

3>1

Αντιμετάθεση  🔄 

(1, 3, 4, 5, 10)

swapped=Τ 👍

```

Αφού `swapped=Τ`, θα έπρεπε κανονικά να συνεχίσουμε, αλλά εδώ τελειώνει ούτως ή άλλως η όλη διαδικασία. Εν κατακλείδι η βελτιστοποιημένη εκδοχή της Bubble Sort δεν εκτελέστηκε σε λιγότερα βήματα.

Σε λιγότερα βήματα θα είχε εκτελεστεί η ταξινόμηση μιας λίστας που έχει σ' ένα βαθμό ήδη ταξινομηθεί, όπως π.χ. η:

$$
(1, 3, 10, 5, 4)
$$

:::

::: {.callout-tip}
## Εν συντομία

Το κάθε στοιχείο ανέρχεται προς τα πάνω μέχρι να συναντήσει κάποιο μεγαλύτερο, έχοντας συγχρόνως υπ' όψιν αν είμαστε ήδη σε ταξινομημένη λίστα.

:::


```{r}
bubbleSort_opt <- function(arr) {
  # Παίρνουμε το μήκος της λίστας
  n <- length(arr)
  
  # Εξωτερικός βρόχος: μέχρι n-1 φορές
  for (i in 1:(n-1)) {
    
    # Σημαία που δείχνει αν έγινε κάποια ανταλλαγή σε αυτή τη διέλευση
    # Ξεκινάει ως FALSE (καμία ανταλλαγή)
    swapped <- FALSE
    
    # Εσωτερικός βρόχος: διατρέχουμε τη λίστα
    for (j in 1:(n-i)) {
      
      # Συγκρίνουμε γειτονικά στοιχεία
      if (arr[j] > arr[j + 1]) {
        # Αντιμετάθεση
        temp <- arr[j]
        arr[j] <- arr[j + 1]
        arr[j + 1] <- temp
        
        # Σημειώνουμε ότι έγινε ανταλλαγή
        swapped <- TRUE
      }
    }
    
    # Αν δεν έγινε καμία ανταλλαγή σε αυτή τη διέλευση,
    # σημαίνει ότι η λίστα είναι ήδη ταξινομημένη
    if (!swapped) {
      # Βγαίνουμε από τον βρόχο νωρίτερα (εξοικονόμηση χρόνου!)
      break
    }
  }
  
  # Επιστρέφουμε την ταξινομημένη λίστα
  return(arr)
}
```
 
Ελέγχουμε τη λειτουργικότητα του κώδικα:

```{r}
# Αρχική λίστα η κάτωθι (από πριν)
# (64, 34, 25, 12, 22, 11, 90, 88, 45, 50, 33, 17, 78)
print(test_array)

# BUBBLE SORT (Βελτιστοποιημένο)
print(bubbleSort_opt(test_array))

```


## Shake Sort / Coctail Sort - Αμφίδρομη ταξινόμηση φυσσαλίδας

Αυτή η παραλλαγή διατρέχει τη λίστα και προς τις δύο κατευθύνσεις (μια φορά από αριστερά προς τα δεξιά, μια από δεξιά προς τα αριστερά).

::: {.callout-note collapse="true"}
## Επί παραδείγματι


Ας πάρουμε πάλι τη λίστα $(4, 10, 3, 5, 1)$ κι ας δούμε τον 1ο βρόχο, ο οποίος διατρέχει τη λίστα από αριστερά προς δεξιά. Πάλι το `swapped` δηλώνει αν έχει γίνει αντιμετάθεση στον βρόχο.

```
ΚΙΝΗΣΗ ➡️

swapped=F 👎

Σύγκριση 🆚

4<10

Παραμένουν ίδια  ✅

(4, 10, 3, 5, 1)

swapped=F 👎

Σύγκριση 🆚

10>3

Αντιμετάθεση  🔄 

(4, 3, 10, 5, 1)

swapped=T 👍

Σύγκριση 🆚

10>5

Αντιμετάθεση  🔄 

(4, 3, 5, 10, 1)

swapped=Τ (από πριν) 👍

Σύγκριση 🆚

10>1

Αντιμετάθεση  🔄 

(4, 3, 5, 1, 10)

swapped=Τ (από πριν) 👍

```

Δεδομένου ότι `swapped=Τ`, πάμε στον επόμενο βρόχο, ο οποίος στην εκδοχή αυτή της Bubble Sort θα πηγαίνει από δεξιά προς αριστερά. Η λίστα έχει ως εξής (εντός **[ ]** τα νούμερα στη σωστή θέση σύμφωνα με τη φάση του αλγορίθμου):

$$
(4, 3, 5, 1, [10])
$$

Δεδομένου ότι το μέγιστο στοιχείο ($10$) είναι στην τελευταία θέση, οι συγκρίσεις αρχίζουν από την προτελευταία.

```
ΚΙΝΗΣΗ ⬅️

swapped=F 👎

Σύγκριση 🆚

1<5

Αντιμετάθεση  🔄 

(4, 3, 1, 5, 10)

swapped=T 👍

Σύγκριση 🆚

1<3

Αντιμετάθεση  🔄 

(4, 1, 3, 5, 10)

swapped=T (από πριν) 👍

Σύγκριση 🆚

1<4

Αντιμετάθεση  🔄 

(1, 4, 3, 5, 10)

swapped=T (από πριν) 👍

```

Καθόσον `swapped=T`, συνεχίζουμε, λαμβάνοντας υπ' όψιν ότι το ελάχιστο ($1$) και το μέγιστο στοιχείο ($10$) της λίστας είναι στις σωστές θέσεις. Έχουμε (εντός **[ ]** στη σωστή θέση):

$$
([1], 4, 3, 5, [10])
$$

Επομένως η σύγκριση αρχίζει από το 2ο στοιχείο αριστερά και κινείται προς τα δεξιά.

```
ΚΙΝΗΣΗ ➡️

swapped=F 👎

Σύγκριση 🆚

4>3

Αντιμετάθεση  🔄 

(1, 3, 4, 5, 10)

swapped=T 👍

Σύγκριση 🆚

4<5

Παραμένουν ίδια  ✅

(1, 3, 4, 5, 10)

swapped=T (από πριν) 👍

```

«Με το μάτι» βλέπουμε πως η λίστα είναι ταξινομημένη. Όμως ο αλγόριθμος βλέπει `swapped=T`, άρα συνεχίζουμε. Σύμφωνα με τη μέχρι τώρα φάση έχουμε ταξινομημένα τα κάτωθι εντός **[ ]**:

$$
([1], 3, 4, [5, 10])
$$

Επομένως αρχίζουμε από το 3ο στοιχείο από δεξιά (το $4$).

```
ΚΙΝΗΣΗ ⬅️

swapped=F 👎

Σύγκριση 🆚

4>3

Παραμένουν ίδια  ✅

(1, 3, 4, 5, 10)

swapped=F 👎

```

Δεδομένου ότι δεν έχει απομείνει κάτι να ταξινομήσουμε, ο βρόχος σταματάει εκεί. Κι εκεί τελειώνει και η όλη διαδικασία, αφού έχουμε `swapped=F`.

:::


```{r}
bubbleSort_shake <- function(arr) {
  # Παίρνουμε το μήκος της λίστας
  n <- length(arr)
  
  # Ορίζουμε τα όρια της περιοχής που χρειάζεται ταξινόμηση
  left <- 1      # Αρχή της λίστας
  right <- n     # Τέλος της λίστας
  
  # Συνεχίζουμε όσο υπάρχει περιοχή για ταξινόμηση
  while (left < right) {
    
    # Σημαία για να δούμε αν έγινε ανταλλαγή
    swapped <- FALSE
    
    # ΦΑΣΗ 1: Από αριστερά προς τα δεξιά
    # Τα μεγάλα στοιχεία "φουσκώνουν" προς τα δεξιά
    for (i in left:(right-1)) {
      if (arr[i] > arr[i + 1]) {
        # Αντιμετάθεση
        temp <- arr[i]
        arr[i] <- arr[i + 1]
        arr[i + 1] <- temp
        swapped <- TRUE
      }
    }
    
    # Αν δεν έγινε ανταλλαγή, η λίστα είναι ταξινομημένη
    if (!swapped) break
    
    # Μειώνουμε το δεξί όριο γιατί το μεγαλύτερο στοιχείο έφτασε στο τέλος
    right <- right - 1
    
    # Επαναφορά της σημαίας για τη δεύτερη φάση
    swapped <- FALSE
    
    # ΦΑΣΗ 2: Από δεξιά προς τα αριστερά
    # Τα μικρά στοιχεία "βυθίζονται" προς τα αριστερά
    for (i in right:left) {
      if (i > 1 && arr[i-1] > arr[i]) {
        # Αντιμετάθεση
        temp <- arr[i-1]
        arr[i-1] <- arr[i]
        arr[i] <- temp
        swapped <- TRUE
      }
    }
    
    # Αν δεν έγινε ανταλλαγή, η λίστα είναι ταξινομημένη
    if (!swapped) break
    
    # Αυξάνουμε το αριστερό όριο γιατί το μικρότερο στοιχείο έφτασε στην αρχή
    left <- left + 1
  }
  
  # Επιστρέφουμε την ταξινομημένη λίστα
  return(arr)
}
```

Ελέγχουμε τη λειτουργικότητα του κώδικα:

```{r}
# Αρχική λίστα η κάτωθι (από πριν)
# (64, 34, 25, 12, 22, 11, 90, 88, 45, 50, 33, 17, 78)
print(test_array)

# BUBBLE SORT (Shake/Cocktail)
print(bubbleSort_shake(test_array))

```
 

:::



# Quick Sort - Ταξινόμηση με διαμερισμό 

Η Quick Sort χρησιμοποιεί τη στρατηγική «διαίρει και βασίλευε»:

1. Επιλέγουμε ένα στοιχείο ως `pivot` (σημείο αναφοράς).

::: {.callout-caution collapse="true"}
## Πώς διαλέγουμε το `pivot`;

Υπάρχουν διάφορες επιλογές. Εδώ θα επιλέξουμε την 1η για λόγους απλότητας του κώδικα.

1. **Σταθερή επιλογή (Πρώτο ή Τελευταίο στοιχείο).** Στις πιο απλές υλοποιήσεις, επιλέγεται πάντα το πρώτο ή το τελευταίο στοιχείο του πίνακα.

- **Το πρόβλημα:** Αν ο πίνακας είναι ήδη ταξινομημένος (ή σχεδόν ταξινομημένος), αυτή η επιλογή είναι η χειρότερη δυνατή, οδηγώντας σε πολυπλοκότητα $O(n^2)$ αντί για το επιθυμητό $O(n \log n)$.

2. **Τυχαία επιλογή (Randomized Quick Sort).** Εδώ, το pivot επιλέγεται όντως τυχαία από τα διαθέσιμα στοιχεία του υπο-πίνακα.

- **Πλεονέκτημα:** Είναι μια εξαιρετική άμυνα ενάντια σε «κακά» σετ δεδομένων. Η πιθανότητα να επιλέγεις συνεχώς το χειρότερο δυνατό `pivot` σε κάθε βήμα είναι πρακτικά μηδενική. Έτσι, εξασφαλίζεις μέση απόδοση $O(n \log n)$ για οποιοδήποτε είδος εισόδου.

3. **Η μέθοδος "Median-of-Three" (Διάμεσος των τριών).** Επιλέγουμε ως `pivot` το διάμεσο στοιχείο του πρώτου, του τελευταίου και του μεσαίου στην αταξινόμητη λίστα.

- **Πλεονέκτημα:** Αυτό αυξάνει σημαντικά τις πιθανότητες το `pivot` να βρίσκεται κοντά στο κέντρο των τιμών του πίνακα, βοηθώντας στον ισομερή διαχωρισμό του σε δύο ίσα μέρη, που είναι και το μυστικό της ταχύτητας της Quick Sort.

4. **Επιλογή του Μεσαίου στοιχείου.** Η επιλογή του στοιχείου στη θέση `(αρχή + τέλος) / 2`. 

- **Υπέρ/κατά:** Λειτουργεί καλά για ήδη ταξινομημένους πίνακες, αλλά μπορεί να παγιδευτεί από άλλα συγκεκριμένα μοτίβα δεδομένων.
:::

::: {.callout-note collapse="true"}
## Επί παραδείγματι

Ας ξεκινήσουμε με την αταξινόμητη λίστα $(4, 10, 3, 5, 1)$. Επιλέγουμε το τελευταίο στοιχείο της ως `pivot`:

```
Επιλογή pivot 📌

(4, 10, 3, 5, [1])
```

:::


2. Αναδιοργανώνουμε τη λίστα έτσι ώστε:
 - όλα τα στοιχεία μικρότερα από το `pivot` να είναι αριστερά του και
 - όλα τα στοιχεία μεγαλύτερα από το `pivot` να είναι δεξιά του.
 
::: {.callout-note collapse="true"}
## Επί παραδείγματι

Στην περίπτωση της $(4, 10, 3, 5, 1)$ το επιλεγμένο στοιχείο ($1$) θα πάει στην αρχή, διότι δεν υπάρχει κάτι μικρότερο από αυτό. Το $4$ που ήταν ήδη στην αρχή πάει στη θέση του $1$.

```
Διαμερίζουμε τη λίστα σε μικρότερα/μεγαλύτερα του pivot 💔

(< > | 1 | <10, 3, 5, 4>)
```

:::

3. Εφαρμόζουμε αναδρομικά την ίδια διαδικασία στα αριστερά και δεξιά υπο-τμήματα.

::: {.callout-note collapse="true"}
## Επί παραδείγματι

```
Επιλογή pivot (αριστερής λίστας της (< > | 1 | <10, 3, 5, 4>)) 📌

( < > ) # Κενή, άρα ταξινομημένη - Τέλος ⛔

Επιλογή pivot (δεξιάς λίστας της (< > | 1 | <10, 3, 5, 4>)) 📌

(10, 3, 5, [4])

Διαμερίζουμε τη λίστα σε μικρότερα/μεγαλύτερα του pivot 💔

(<3> |4| <5, 10>)

Επιλογή pivot (αριστερής λίστας της (<3> |4| <5, 10>) 📌

( <3> ) # Ένα μόνο στοιχείο, άρα ταξινομημένη - Τέλος ⛔

Επιλογή pivot (δεξιάς λίστας της (<3> |4| <5, 10>) 📌

(<5, [10]> )

Διαμερίζουμε τη λίστα σε μικρότερα/μεγαλύτερα του pivot 💔

(<5> |10| < >)

Επιλογή pivot (αριστερής λίστας της (<5> |10| < >) 📌

( <5> ) # Ένα μόνο στοιχείο, άρα ταξινομημένη - Τέλος ⛔

Επιλογή pivot (δεξιάς λίστας της (<5> |10| < >) 📌

( < > ) # Κενή, άρα ταξινομημένη - Τέλος ⛔
```

:::

::: {.callout-tip}
## Εν συντομία

Είναι σαν να χωρίζεις ένα σύνολο αριθμών σε *μικρούς* και *μεγάλους* βάσει ενός αριθμού-αναφοράς, και μετά να επαναλαμβάνεις τη διαδικασία σε κάθε υπο-σύνολο.
:::



```{r}
# Βοηθητική συνάρτηση για διαμερισμό
partition <- function(arr, low, high) {
  # Επιλέγουμε το τελευταίο στοιχείο ως pivot
  pivot <- arr[high]
  
  # Δείκτης για τη θέση όπου θα τοποθετηθεί το επόμενο μικρό στοιχείο
  # Ξεκινάει μία θέση πριν από το low
  i <- low - 1
  
  # Διατρέχουμε όλα τα στοιχεία εκτός από το pivot
  for (j in low:(high-1)) {
    
    # Αν το τρέχον στοιχείο είναι μικρότερο ή ίσο με το pivot
    if (arr[j] <= pivot) {
      # Αυξάνουμε τον δείκτη i
      i <- i + 1
      
      # Αντιμεταθέτουμε arr[i] με arr[j]
      # (βάζουμε το μικρό στοιχείο στο αριστερό μέρος)
      temp <- arr[i]
      arr[i] <- arr[j]
      arr[j] <- temp
    }
  }
  
  # Βάζουμε το pivot στη σωστή του θέση
  # (ανάμεσα στα μικρά και τα μεγάλα στοιχεία)
  temp <- arr[i + 1]
  arr[i + 1] <- arr[high]
  arr[high] <- temp
  
  # Επιστρέφουμε τη θέση του pivot
  return(list(arr = arr, pivot_index = i + 1))
}
 
# Κύρια αναδρομική συνάρτηση Quick Sort
quickSort_helper <- function(arr, low, high) {
  # Βασική περίπτωση: αν έχουμε 0 ή 1 στοιχείο, δεν χρειάζεται ταξινόμηση
  if (low < high) {
    
    # Κάνουμε διαμερισμό και παίρνουμε τη θέση του pivot
    result <- partition(arr, low, high)
    arr <- result$arr
    pi <- result$pivot_index
    
    # Ταξινομούμε αναδρομικά το αριστερό υπο-τμήμα
    # (στοιχεία μικρότερα από το pivot)
    arr <- quickSort_helper(arr, low, pi - 1)
    
    # Ταξινομούμε αναδρομικά το δεξί υπο-τμήμα
    # (στοιχεία μεγαλύτερα από το pivot)
    arr <- quickSort_helper(arr, pi + 1, high)
  }
  
  # Επιστρέφουμε το (μερικώς ή πλήρως) ταξινομημένο τμήμα
  return(arr)
}
 
# Συνάρτηση-περιτύλιγμα για τον χρήστη
quickSort <- function(arr) {
  # Παίρνουμε το μήκος της λίστας
  n <- length(arr)
  
  # Καλούμε τη βοηθητική συνάρτηση για ολόκληρη τη λίστα
  # (από θέση 1 μέχρι θέση n)
  return(quickSort_helper(arr, 1, n))
}
 
```

Ελέγχουμε τη λειτουργικότητα του κώδικα:

```{r}
# Αρχική λίστα η κάτωθι (από πριν)
# (64, 34, 25, 12, 22, 11, 90, 88, 45, 50, 33, 17, 78)
print(test_array)

# QUICK SORT
print(quickSort(test_array))
```



# Merge Sort - Ταξινόμηση με συγχώνευση 


Η Merge Sort επίσης χρησιμοποιεί «διαίρει και βασίλευε» χρησιμοποιώντας συγχρόνως μια αναδρομική λογική:

1. Χωρίζουμε τη λίστα στη μέση σε δύο μισά (`L` και `R`). Το κάθε μισό θεωρείται ταξινομημένο, αν είναι μονοσύνολο ή αν έχει ταξινομηθεί ήδη από τη Merge Sort.

2. Αν δεν είναι ταξινομημένα, πηγαίνουμε ξανά στο βήμα 1.

3. Αν είναι ταξινομημένα, τότε φτιάχνουμε μια νέα λίστα όπου:
- το 1ο στοιχείο της θα είναι το μικρότερο του 1ου της `L` και του 1ου της `R` (το επιλεγμένο αποσύρεται από την αρχική του λίστα), 
- το 2ο στοιχείο της θα είναι το μικρότερο του 1ου της (νεοδιαμορφωθείσας) `L` και του 1ου της (νεοδιαμορφωθείσας) `R` (το επιλεγμένο αποσύρεται από την αρχική του λίστα), 
- το 3ο στοιχείο της θα είναι το μικρότερο του 1ου της (νεοδιαμορφωθείσας) `L` και του 1ου της (νεοδιαμορφωθείσας) `R` (το επιλεγμένο αποσύρεται από την αρχική του λίστα), 
- *κ.ο.κ.* μέχρις εξαντλήσεως των `L` και `R`.

::: {.callout-note collapse="true"}
## Επί παραδείγματι

Ξεκινάμε για άλλη μια φορά με τη λίστα $(4, 10, 3, 5, 1)$. Αρχίζουμε κόβοντας σε `L` και `R` κομματάκια όλη τη λίστα, αφού αρχικά τίποτα δεν θεωρείται ταξινομημένο, πέραν των μονοσυνόλων.

```
                  (4, 10, 3, 5, 1)
                  /              \
              (4, 10, 3)         (5, 1)
              /       \        /       \
        (4, 10)       (3)    (5)       (1)
       /       \
     (4)      (10)
      
```

Τα $(4)$, $(10)$, $(3)$, $(5)$ και $(1)$ θεωρούνται ταξινομημένα και αρχίζουμε τη συγχόνευσή τους με στόχο να φτάσουμε στις αμέσως επόμενες ρίζες, δηλαδή τις $(4, 10)$ και $(5,1)$. Έτσι, έχουμε:

```
Σύγκριση 🆚      | Σύγκριση 🆚
                 |
4 < 10           | 5 > 1
                 |
Συγχόνευση 🔗    | Συγχόνευση 🔗
                 |
(4, 10)          | (1, 5)

```

Έχουμε πλέον:

```
                  (4, 10, 3, 5, 1)
                  /              \
              (4, 10, 3)         (1, 5)
              /       \              
        (4, 10)       (3)           

```

Συγχονεύουμε τις $(4, 10)$ και $(3)$.

```
Σύγκριση το 1ο της L με το 1ο της R 🆚

3 < 4

Συγχώνευση 🔗

(3, ...)

Η R άδειασε, άρα τέλος ⛔

Συγχώνευση 🔗

(3, 4, 10)

```

Έχουμε πλέον:

```
                  (4, 10, 3, 5, 1)
                  /              \
              (3, 4, 10)         (1, 5)

```

Συγχονεύουμε τις $(3, 4, 10)$ και $(1, 5)$.

```
Σύγκριση το 1ο της L με το 1ο της R 🆚

3 > 1

Συγχώνευση 🔗

(1, ...)

Σύγκριση το 1ο της L με το 1ο της νεοδιαμορφοθείσας R=(5) 🆚

3 < 5

Συγχώνευση 🔗

(1, 3, ...)

Σύγκριση το 1ο της νεοδιαμορφοθελισας L=(4,10) με το 1ο της νεοδιαμορφοθείσας R=(5) 🆚

4 < 5

Συγχώνευση 🔗

(1, 3, 4, ...)

Σύγκριση το 1ο της νεοδιαμορφοθελισας L=(10) με το 1ο της νεοδιαμορφοθείσας R=(5) 🆚

10 > 5

Συγχώνευση 🔗

(1, 3, 4, 5, ...)

Η L άδειασε, άρα τέλος ⛔

Συγχώνευση 🔗

(1, 3, 4, 5, 10)

```


:::



::: {.callout-tip}
## Εν συντομία

Είναι σαν να ταξινομείς μία ομάδα αριθμών χωρισμένα σε δύο ήδη ταξινομημένα σύνολα, όπου αν δεν είναι ήδη ταξινομημένα εσύ τα ξαναχωρίζεις.
:::



```{r}
# Βοηθητική συνάρτηση για συγχώνευση δύο ταξινομημένων υπο-λιστών
merge <- function(arr, left, mid, right) {
  # Υπολογίζουμε τα μεγέθη των δύο υπο-λιστών
  n1 <- mid - left + 1    # Μέγεθος αριστερής υπο-λίστας
  n2 <- right - mid       # Μέγεθος δεξιάς υπο-λίστας
  
  # Δημιουργούμε προσωρινούς πίνακες για τις δύο υπο-λίστες
  L <- arr[left:mid]              # Αριστερή υπο-λίστα
  R <- arr[(mid+1):right]         # Δεξιά υπο-λίστα
  
  # Δείκτες για τις δύο υπο-λίστες και την κύρια λίστα
  i <- 1    # Δείκτης για την αριστερή υπο-λίστα (L)
  j <- 1    # Δείκτης για τη δεξιά υπο-λίστα (R)
  k <- left # Δείκτης για την κύρια λίστα (arr)
  
  # Συγχωνεύουμε τις δύο υπο-λίστες πίσω στην arr
  # Συγκρίνουμε το πρώτο στοιχείο από κάθε υπο-λίστα
  while (i <= n1 && j <= n2) {
    # Αν το στοιχείο από την αριστερή είναι μικρότερο ή ίσο
    if (L[i] <= R[j]) {
      # Το βάζουμε στην κύρια λίστα
      arr[k] <- L[i]
      # Προχωράμε στο επόμενο στοιχείο της αριστερής
      i <- i + 1
    } else {
      # Αλλιώς, βάζουμε το στοιχείο από τη δεξιά
      arr[k] <- R[j]
      # Προχωράμε στο επόμενο στοιχείο της δεξιάς
      j <- j + 1
    }
    # Προχωράμε στην επόμενη θέση της κύριας λίστας
    k <- k + 1
  }
  
  # Αντιγράφουμε τα υπόλοιπα στοιχεία από την L (αν υπάρχουν)
  while (i <= n1) {
    arr[k] <- L[i]
    i <- i + 1
    k <- k + 1
  }
  
  # Αντιγράφουμε τα υπόλοιπα στοιχεία από την R (αν υπάρχουν)
  while (j <= n2) {
    arr[k] <- R[j]
    j <- j + 1
    k <- k + 1
  }
  
  # Επιστρέφουμε τη συγχωνευμένη λίστα
  return(arr)
}
 
# Κύρια αναδρομική συνάρτηση Merge Sort
mergeSort_helper <- function(arr, left, right) {
  # Βασική περίπτωση: αν έχουμε περισσότερα από 1 στοιχεία
  if (left < right) {
    
    # Βρίσκουμε το μεσαίο σημείο για να χωρίσουμε τη λίστα στα δύο
    mid <- floor((left + right) / 2)
    
    # Ταξινομούμε αναδρομικά το αριστερό μισό
    arr <- mergeSort_helper(arr, left, mid)
    
    # Ταξινομούμε αναδρομικά το δεξί μισό
    arr <- mergeSort_helper(arr, mid + 1, right)
    
    # Συγχωνεύουμε τα δύο ταξινομημένα μισά
    arr <- merge(arr, left, mid, right)
  }
  
  # Επιστρέφουμε την ταξινομημένη λίστα
  return(arr)
}
 
# Συνάρτηση-περιτύλιγμα για τον χρήστη
mergeSort <- function(arr) {
  # Παίρνουμε το μήκος της λίστας
  n <- length(arr)
  
  # Καλούμε τη βοηθητική συνάρτηση για ολόκληρη τη λίστα
  return(mergeSort_helper(arr, 1, n))
}
```


Ελέγχουμε τη λειτουργικότητα του κώδικα:

```{r}
# Αρχική λίστα η κάτωθι (από πριν)
# (64, 34, 25, 12, 22, 11, 90, 88, 45, 50, 33, 17, 78)
print(test_array)

# MERGE SORT 
print(mergeSort(test_array))

```

# Heap Sort - Ταξινόμηση με σωρό 

Η Heap Sort χρησιμοποιεί τη λογική των δυαδικών δέντρων:

1. Φτιάχνουμε ένα δυαδικό δέντρο έτσι όπως βλέπουμε τη λίστα πηγαίνοντας αριστερά, δεξιά, πάνω,κάτω, όπως διαβάζουμε μια σελίδα.

::: {.callout-note collapse="true"}
## Επί παραδείγματι

 Αν έχουμε την $(4, 10, 3, 5, 1)$, τότε το δέντρο είναι:
 
 ```
       4
      / \
    10   3
   / \
  5   1
```
:::



2. Στο δέντρο θα πρέπει κάθε «γονέας» να είναι μεγαλύτερος από τα «παιδιά» του. Ο έλεγχος αρχίζει από κάτω προς τα πάνω και οποτεδήποτε βρεθεί «γονέας» μικρότερος από κάποιο «παιδί», το «παιδί» παίρνει τη θέση του γονέα.

::: {.callout-note collapse="true"}
## Επί παραδείγματι


```
A' έλεγχος ✅
       4
      / \
  [10]   3
   / \
  5   1
  
B' έλεγχος ❌
      [4]
      / \
    10   3
   / \
  5   1

Διόρθωση 🛠️  
       10
      /  \
    4    3
   / \
  5   1
```
:::


3. Ξαναρχίζουμε τη διαδικασία από το πιο κάτω κλαδί, μέχρι να γίνει το δέντρο όπως θέλουμε («γονείς» μεγαλύτεροι από «παιδιά»).

::: {.callout-note collapse="true"}
## Επί παραδείγματι

```
Α' έλεγχος ❌
       10
      /  \
   [4]    3
   / \
  5   1
  
Διόρθωση 🛠️ 
       10
      /  \
    5    3
   / \
  4   1
```
:::

4. Όταν στο δέντρο οι «γονείς» είναι μεγαλύτεροι από τα «παιδιά»:

- πετάμε εκτός δέντρου τη ρίζα,
- στη θέση του βάζουμε το πιο κάτω-δεξιά παιδί,
- τον αριθμό που αποσύρθηκε τον βάζουμε στο τέλος της προς ταξινόμησιν λίστας όπως αυτή περιγράφεται από το παραγόμενο δέντρο.

::: {.callout-note collapse="true"}
## Επί παραδείγματι

Εν προκειμένω:

- πετάμε εκτός δέντρου  το $10$,
- στη θέση του βάζουμε το $1$,
- έχουμε την ημι-ταξινομημένη λίστα $(1, 5, 3, 4, | 10)$.

```
       1   
      / \
    5   3
   /
  4
```
:::

5. Επαναλαμβάνουμε τη διαδικασία «φυσιολογικοποίησης» του δέντρου βάζοντας όπως πριν τους γονείς πάνω από τα παιδιά.

::: {.callout-note collapse="true"}
## Επί παραδείγματι

```
A' έλεγχος ✅
       1   
      / \
    [5]   3
   /
  4
  
B' έλεγχος ❌
      [1]   
      / \
     5   3
    /
   4
  
Διόρθωση 🛠️ 
      [5]   
      / \
    1    3
   /
  4
  
A2' έλεγχος ❌
       5   
      / \
   [1]   3
   /
  4

Διόρθωση 🛠️ 
      5   
     / \
    4   3
   /
  1
```
:::

6. Όταν το δέντρο γίνει πάλι «σωστό»:

- πετάμε εκτός δέντρου τη ρίζα,
- στη θέση του βάζουμε το πιο κάτω παιδί,
- τον αριθμό που αποσύρθηκε τον βάζουμε στο τέλος της προς ταξινόμησιν λίστας όπως αυτή περιγράφεται από το παραγόμενο δέντρο.

::: {.callout-note collapse="true"}
## Επί παραδείγματι

Εν προκειμένω:

- πετάμε εκτός δέντρου το $5$,
- στη θέση του βάζουμε το $1$,
- έχουμε την ημι-ταξινομημένη λίστα $(1, 4, 3 | 5, 10)$.

```
   1
  / \
 4   3
```
:::

7. Επαναλαμβάνουμε τη διαδικασία «φυσιολογικοποίησης» του δέντρου, απόσυρσης της ρίζας του «φυσιολογικού δέντρου» και αντικατάστασής της με τον μικρότερο μέχρι να χαθεί το δέντρο (να του μείνει ένα μόνο στοιχείο).

::: {.callout-note collapse="true"}
## Επί παραδείγματι

```
Α' έλεγχος ❌

   [1]
   / \
  4   3
  
Διόρθωση 🛠️ 
    4
   / \
  1   3
  
Απόσυρση ρίζας 💥 
Ημι-ταξινομημένη λίστα: (3, 1 | 4, 5, 10)

  3
 /
1

A' έλεγχος ✅
 [3]
 /
1

Απόσυρση ρίζας 💥 
Ημι-ταξινομημένη λίστα: (1 | 3, 4, 5, 10)

1

ΤΕΛΟΣ ⛔

Ταξινομημένη λίστα: (1, 3, 4, 5, 10)

```
:::

::: {.callout-tip}
## Εν συντομία

Η Heap Sort μετατρέπει τη προς ταξινόμησιν λίστα σε διαδικό δέντρο και μετά με συγκρίσεις από «κλαδί» σε «κλαδί» φτιάχνει την ταξινομημένη λίστα.
:::




```{r}
# Βοηθητική συνάρτηση για να διατηρήσουμε την ιδιότητα του heap
heapify <- function(arr, n, i) {
  # Υποθέτουμε ότι ο τρέχων κόμβος (i) είναι ο μεγαλύτερος
  largest <- i
  
  # Υπολογίζουμε τις θέσεις των παιδιών
  # Σε έναν heap που αναπαρίσταται σε πίνακα:
  # - Αριστερό παιδί του i: 2*i
  # - Δεξί παιδί του i: 2*i + 1
  left <- 2 * i      # Θέση αριστερού παιδιού
  right <- 2 * i + 1 # Θέση δεξιού παιδιού
  
  # Ελέγχουμε αν το αριστερό παιδί υπάρχει και είναι μεγαλύτερο από τον γονέα
  if (left <= n && arr[left] > arr[largest]) {
    # Το αριστερό παιδί είναι το μεγαλύτερο
    largest <- left
  }
  
  # Ελέγχουμε αν το δεξί παιδί υπάρχει και είναι μεγαλύτερο από το τρέχον μεγαλύτερο
  if (right <= n && arr[right] > arr[largest]) {
    # Το δεξί παιδί είναι το μεγαλύτερο
    largest <- right
  }
  
  # Αν το μεγαλύτερο στοιχείο δεν είναι ο γονέας
  if (largest != i) {
    # Αντιμεταθέτουμε τον γονέα με το μεγαλύτερο παιδί
    temp <- arr[i]
    arr[i] <- arr[largest]
    arr[largest] <- temp
    
    # Αναδρομικά εφαρμόζουμε heapify στο υπο-δέντρο που επηρεάστηκε
    # (για να διασφαλίσουμε ότι όλο το υπο-δέντρο διατηρεί την ιδιότητα heap)
    arr <- heapify(arr, n, largest)
  }
  
  # Επιστρέφουμε τον τροποποιημένο πίνακα
  return(arr)
}
 
# Κύρια συνάρτηση Heap Sort
heapSort <- function(arr) {
  # Παίρνουμε το μήκος της λίστας
  n <- length(arr)
  
  # ΦΑΣΗ 1: Κατασκευή του max-heap
  # Ξεκινάμε από τον τελευταίο κόμβο που έχει παιδιά
  # (που είναι στη θέση n/2) και πηγαίνουμε προς την αρχή
  for (i in floor(n/2):1) {
    # Εφαρμόζουμε heapify σε κάθε υπο-δέντρο
    arr <- heapify(arr, n, i)
  }
  
  # ΦΑΣΗ 2: Εξαγωγή στοιχείων από τον heap ένα-ένα
  for (i in n:2) {
    # Μετακινούμε την τρέχουσα ρίζα (μεγαλύτερο στοιχείο) στο τέλος
    temp <- arr[1]
    arr[1] <- arr[i]
    arr[i] <- temp
    
    # Εφαρμόζουμε heapify στον μειωμένο heap
    # (χωρίς τα στοιχεία που έχουν ήδη τοποθετηθεί στο τέλος)
    arr <- heapify(arr, i - 1, 1)
  }
  
  # Επιστρέφουμε την ταξινομημένη λίστα
  return(arr)
}
```

Ελέγχουμε τη λειτουργικότητα του κώδικα:

```{r}
# Αρχική λίστα η κάτωθι (από πριν)
# (64, 34, 25, 12, 22, 11, 90, 88, 45, 50, 33, 17, 78)
print(test_array)

# HEAP SORT
print(heapSort(test_array))
```


 

# Πολυπλοκότητες χρόνου

Στο σημείο αυτό θα κάνουμε μια συνοπτική παρουσίαση της πολυπλοκότητας των αλγορίθμων που εξετάσαμε. Σχετική μελέτη είχε γίνει και σε [παλαιότερη εργασία σε γλώσσα Python](https://github.com/kkoudas01/fidia/blob/main/sorts.ipynb), η επανάληψή της όμως στην R δεν ήταν εφικτή. Προς τούτο έγινε σχετική ερώτηση στο LLM *claude.ai*:

> Έχω αυτή την πειραματική αξιολόγηση της περιπλοκότητας διαφόρων αλγορίθμων ταξινόμησης (το συνημμένο). Είναι σε γλώσσα Python. Εκτελείται σε ανεκτό χρονικό διάστημα.
>
> Όμως, αν την υλοποιήσω σε κώδικα R, αργεί πάρα πολύ, ακόμα και σε σχετικά μικρό πλήθος δοκιμών και με μικρά σύνολα αριθμών. Πού οφείλεται αυτό;

Η απάντηση που δώθηκε ήταν η κάτωθι:

> **1. Εμφωλευμένοι Βρόχοι με In-Place Τροποποιήσεις**
>
> Οι αλγόριθμοι ταξινόμησης (Selection, Insertion, Bubble, Shell Sort) έχουν εμφωλευμένους βρόχους με συνεχείς αντιμεταθέσεις στοιχείων. Στην Python αυτό είναι σχετικά γρήγορο, αλλά στην R είναι καταστροφικά αργό λόγω του μηχανισμού Copy-on-Modify.
>
> **2. Copy-on-Modify (Αντιγραφή κατά την Τροποποίηση)**
>
> Στην R, κάθε φορά που τροποποιείται ένα στοιχείο vector (π.χ. `l[i] <- value`), ολόκληρο το vector αντιγράφεται στη μνήμη. Αυτό προκαλεί:
> - Τεράστια χρήση μνήμης
> - Πολλαπλές αντιγραφές μεγάλων δομών
> - Overhead από garbage collection
>
> Για παράδειγμα, στον bubble sort με n=1000 στοιχεία, εκτελούνται ~500,000 συγκρίσεις, που σημαίνει 500,000 πλήρεις αντιγραφές του vector στην R!
>
> **3. Το Πρόβλημα με τις Σύνθετες Δομές (structs/classes)**
>
> Το `entryClass` με 4 πεδία (int + 3 strings) κάνει το πρόβλημα ακόμα χειρότερο. Στην R, κάθε αντικείμενο (list ή S3/S4 class) που τροποποιείται αντιγράφεται ολόκληρο. Για λίστα με 1000 τέτοια objects, κάθε swap αντιγράφει 1000 structs πλήρως.
>
> **4. Αναδρομικές Κλήσεις (QuickSort, MergeSort)**
>
> Οι αναδρομικές συναρτήσεις στην R είναι πιο αργές από την Python λόγω:
> - Μεγαλύτερο overhead για function calls
> - Αντιγραφή παραμέτρων σε κάθε κλήση
> - Έλλειψη tail-call optimization
>
> **5. Interpreted vs Compiled Execution**
>
> Η R είναι διερμηνευόμενη γλώσσα (interpreted), ενώ η Python χρησιμοποιεί bytecode compilation και οι βιβλιοθήκες όπως το NumPy είναι γραμμένες σε C. Αυτό σημαίνει ότι:
> - Κάθε εντολή στην R ερμηνεύεται runtime
> - Δεν υπάρχει Just-In-Time (JIT) compilation για loops στην base R
> - Η Python με NumPy χρησιμοποιεί optimized, compiled C libraries
>
> **6. Έλλειψη Διανυσματοποίησης (Vectorization)**
>
> Οι αλγόριθμοι ταξινόμησης με εμφωλευμένους βρόχους δεν μπορούν να διανυσματοποιηθούν. Η R είναι βελτιστοποιημένη για διανυσματικές πράξεις (π.χ. `x + y`), όχι για imperative loops με conditionals και swaps.
>
> **Αναμενόμενη Διαφορά Απόδοσης**
>
> Για 1000 στοιχεία:
> - **Bubble Sort**: Python ~50 ms, R ~5-10 sec (100-200x πιο αργό)
> - **Selection Sort**: Python ~30 ms, R ~3-6 sec (100-200x πιο αργό)
> - **Quick Sort**: Python ~2 ms, R ~50-100 ms (25-50x πιο αργό)
> - **Merge Sort**: Python ~3 ms, R ~100-200 ms (30-60x πιο αργό)

Οι εναλλακτικές ήταν:

- ή να χρησιμοποιηθεί C++ μέσα στην {{< fa brands r-project >}} μέσω του πακέτου `Rcpp`,
- ή να αρκεστούμε σε πολύ λιγότερες δοκιμές και με πολύ φτωχότερα σύνολα αριθμών.

Καμία από τις δύο λύσεις δεν χρησημοποιείται εδώ:

- Η πρώτη λύση απορρίφθηκε, διότι δεν έχει νόημα να γράφει κανείς μια εργασία της {{< fa brands r-project >}} σε γλώσσα C++...
- Η δεύτερη λύση επίσης απορρίφθηκε, καθόσον η δοκιμή της, αν και διήρκησε ώρες, στηριζόταν σε τόσο λίγα στοιχεία που:
  - οι πειραματικοί χρόνοι δεν επαρκούσαν για να ανιχθευθεί μια στατιστική συμπεριφορά και
  - απέκλειναν τελείως από τα θεωρητικά δεδομένα (βλ. πίνακα @tbl-sorting). 

Έτσι, ο γράφων αρκέστηκε στην παρουσίαση της θεωρητικά υπολογισμένης περιπλοκότητας του κάθε αλγορίθμου, κατόπιν σχετικής ερωτήσεως επίσης προς το *claude.ai*.

| Αλγόριθμος | Best Case | Average Case | Worst Case | Space |
|:-----------|:----------|:-------------|:-----------|:------|
| **Selection Sort** | $O(n^2)$ | $O(n^2)$ | $O(n^2)$ | $O(1)$ |
| **Insertion Sort** | $O(n)$ | $O(n^2)$ | $O(n^2)$ | $O(1)$ |
| **Bubble Sort** | $O(n)$ | $O(n^2)$ | $O(n^2)$ | $O(1)$ |
| **Shell Sort** | $O(n \log n)$ | $O(n \log^2 n)$ | $O(n^2)$ | $O(1)$ |
| **Quick Sort** | $O(n \log n)$ | $O(n \log n)$ | $O(n^2)$ | $O(\log n)$ |
| **Merge Sort** | $O(n \log n)$ | $O(n \log n)$ | $O(n \log n)$ | $O(n)$ |
| **Heap Sort** | $O(n \log n)$ | $O(n \log n)$ | $O(n \log n)$ | $O(1)$ |

: Σύγκριση Χρονικής και Χωρικής Πολυπλοκότητας Αλγορίθμων Ταξινόμησης {#tbl-sorting}


Όπου:

> 1. **Best Case (Καλύτερη Περίπτωση):** Πόσο γρήγορα τρέχει ο αλγόριθμος αν η λίστα είναι ήδη ταξινομημένη (ή σχεδόν ταξινομημένη).
> 2. **Average Case (Μέση Περίπτωση):** Η αναμενόμενη ταχύτητα για μια τυχαία λίστα δεδομένων.
> 3. **Worst Case (Χειρότερη Περίπτωση):** Το "άνω όριο" του χρόνου εκτέλεσης. Εγγυάται ότι ο αλγόριθμος δεν θα πάρει περισσότερο χρόνο από αυτόν, ακόμα και στην πιο "δύσκολη" λίστα (π.χ. εντελώς ανάποδα ταξινομημένη).
> 4. **Space (Πολυπλοκότητα Χώρου):** Πόση επιπλέον μνήμη (RAM) χρειάζεται ο αλγόριθμος για να λειτουργήσει, πέρα από την ίδια τη λίστα. Το $O(1)$ σημαίνει ότι η ταξινόμηση γίνεται "επί τόπου" (in-place) χωρίς επιπλέον μνήμη.