---
title: "Απεργιακές κινητοποιήσεις"
author: "Κώστας Κούδας"
cache: TRUE
date: "`r Sys.Date()`"
format:
  html:
    toc: true
    number-sections: true
    fig-cap: true
---

```{r}
#| label = "setup",
#| include = FALSE
knitr::opts_chunk$set(echo = TRUE)
library(kableExtra)
```



```{r}
#| echo = F
rm(list = ls())
```


<div class="alert-danger">⚠️️ΥΠΟ ΚΑΤΑΣΚΕΥΗ⚠️</div>

# Περιγραφή δεδομένων

Από [εδώ](https://www.bls.gov/web/wkstp/annual-listing.htm) κατεβάσαμε τον ετήσιο αριθμό διαδηλώσεων και από [εδώ](https://www.bls.gov/web/wkstp/monthly-listing.htm) τον μηνιαίο.

```{r}
#| echo = F,
#| results = "asis",
#| message = FALSE
if(!require(readxl)){
    install.packages("readxl")
    library(readxl)
}
strikesYear <- readxl::read_excel("strikesYear.xlsx")
knitr::kable(head(strikesYear)) %>%
  kable_styling("striped", full_width = F) %>%
  scroll_box(width = "100%", height = "200px")
```

```{r}
#| echo = F,
#| results = "asis",
#| message = FALSE
strikesMonth <- readxl::read_excel("strikesMonth.xlsx")
knitr::kable(head(strikesMonth)) %>%
  kable_styling("striped", full_width = F) %>%
  scroll_box(width = "100%", height = "200px")
```



# Συσχέτιση με ΑΕΠ    

::: {.panel-tabset}

## Σύγκριση τιμών

## Σύγκριση μεταβολών

:::

# Συσχέτιση με κατά κεφαλήν ΑΕΠ   

::: {.panel-tabset}

## Σύγκριση τιμών

## Σύγκριση μεταβολών

:::

# Συσχέτιση με διάμεσο εισόδημα   

::: {.panel-tabset}

## Σύγκριση τιμών

## Σύγκριση μεταβολών

:::

# Συσχέτιση με συντελεστή Gini  

::: {.panel-tabset}

## Σύγκριση τιμών

## Σύγκριση μεταβολών


:::



